---
title             : "Respekt i kvadrat: en randomiserad kontrollerad effektstudie av internetförmedlad kognitiv beteendeterapi på graden av konstruktiv självhävdelse"
shorttitle        : "Respekt i kvadrat"
author: 
  - name          : "Tobias Hagberg"
    affiliation   : "a"
    email         : "tobias@hagberg.com"
    address       : "Psykologprogrammet, Psykologiska institutionen, Stockholms universitet"
  - name          : "Patrik Trång"
    affiliation   : "a"
    email         : "patrik.trang@gmail.com"
affiliation:
  - id            : "a"
    institution   : "Psykologiska institutionen, Stockholms universitet"

authornote: |
  Tack till alla deltagare som har följt med på en för oss sannerligen utvecklande resa genom träningsprogrammet!

abstract: |
  Det transdiagnostiska begreppet ’konstruktiv självhävdelse’ (*assertiveness* på engelska) kan definieras som handlande som är förenligt med respekt för både egna och andras rättigheter, exempelvis att uttrycka behov och önskemål, att sätta gränser och att dela tankar och känslor. Brister i konstruktiv självhävdelse är förknippat med klinisk och subklinisk psykisk ohälsa, till exempel stressrelaterad ohälsa, svårigheter i relationer, emotionell instabilitet, generaliserat ångestsyndrom, social ångest och depression. Syftet med den här studien är att undersöka effekten på konstruktiv självhävdelse av ett internet-administrerat träningsprogram med kognitiv-beteendeterapeutisk inriktning. 210 personer med självupplevda besvär rekryterades via annonsering i sociala medier. Deltagarna randomiserades till tre grupper: en som fick tillgång till träningsprogrammet (n = 70), en som fick tillgång till träningsprogrammet med terapeutstöd (n = 70) och en väntelista (n = 70). Graden av konstruktiv respektive aggressiv självhävdelse mättes med Adaptive and Aggressive Assertiveness Scales (AAA-S). [Här visar vi att (huvudresultatet). (huvudresultatet i relation till tidigare kunskap, ex “Vi fann att bristande konstruktiv självhävdelse var ett relevant mål för en transdiagnostisk intervention som gav samtidigt lindring över ett brett spann symtom. Vi fann också att terapeutstöd gav …”) (resultaten i en vidare kontext) (ännu bredare perspektiv och eventuella rekommendationer, exempelvis “Vi förespråkar ...”)]
    <!-- https://tinyurl.com/ybremelq -->

keywords          : "självhävdelse, ångestsyndrom, ångest, stress, undvikande, assertiveness, anxiety disorder, anxiety, stress, avoidance"
wordcount         : "X"
bibliography      : ["r-references.bib", "library.bib"]
floatsintext      : no
figurelist        : no
tablelist         : no
footnotelist      : no
linenumbers       : no
mask              : no
draft             : no
documentclass     : "apa6"
classoption       : "man,a4paper"
output: 
  papaja::apa6_pdf:
    keep_tex      : TRUE
    latex_engine  : lualatex
keeptex           : true
lang              : sv-SE
header-includes:
   - \raggedbottom
   - \setmainfont{Times New Roman}
---

```{r preferences and dependencies, include = FALSE}

set.seed(42) # Seed for random number generation

options(contrasts=c("contr.sum","contr.poly")) # Sum-to-zero contrasts for factors

options(knitr.table.format = "latex")

#devtools::install_github("crsh/papaja@devel",force=TRUE)
library("papaja") # APA-6 style guide compliance
library("readxl")
library("knitr")
library("kableExtra")

```

```{r data setup, eval = FALSE}

# This chunk is to be run only once in order to set up anonymous data that can be published on figshare
# To run this chunk, change "eval = FALSE" to "eval = TRUE"

# First, export data from iTerapi
# - Go to "Administrera" > "Exportera"
# - Select "Frågeformulär"
# - Select each questionnaire and all scales
# - Select "Exportera endast de totala poängen"
# - Select "Inkludera svar från" > "Endast användare i valda grupper"
# - Select "Grupp 1: Behandling exkl stöd", "Grupp 2: Behandling inkl stöd" and "Grupp 3: Väntelista"
# - Press the "Exportera" button
# See image file "exporting-respekt-data.png" for guidance

##################################################################################
# Put the exported file in the parent folder of this file and edit the line below

raw_excel = "Respekt_surveys_200412_150604.xlsx"
##################################################################################

# Import data from Excel file (requires "readxl")
r2.raw.data <- read_excel(raw_excel)

# Fix missing data labels
r2.raw.data[r2.raw.data == "[missing data]"] <- NA
r2.raw.data[r2.raw.data == "NA"] <- NA
r2.raw.data[r2.raw.data == "NaN"] <- NA

# Define columns to keep
keepers <- c(2,3,
             8:21,    # Pre
             29:42,   # During
             50:63,   # Post group 1 + 2
             71:84)   # Post group 3

# Copy to new dataframe
r2.wide.data <- as.data.frame(r2.raw.data[keepers])

# Make sure numericals are numeric
r2.wide.data[,c(3:58)] <- sapply(r2.wide.data[,c(3:58)], as.numeric)

# Define column names for preliminary keepers
colnames <-
  c(
    "pre_subject",
    "pre_group",
    "pre_reminders",
    "pre_rathus",
    "pre_aaas_ag",
    "pre_aaas_ad",
    "pre_lsas_anx",
    "pre_lsas_avo",
    "pre_lsas_int",
    "pre_lsas_per",
    "pre_lsas_sum",
    "pre_gad_sum",
    "pre_phq_sum",
    "pre_phq_sui",
    "pre_phq_q10",
    "pre_well",
    "dur_reminders",
    "dur_rathus",
    "dur_aaas_ag",
    "dur_aaas_ad",
    "dur_lsas_anx",
    "dur_lsas_avo",
    "dur_lsas_int",
    "dur_lsas_per",
    "dur_lsas_sum",
    "dur_gad_sum",
    "dur_phq_sum",
    "dur_phq_sui",
    "dur_phq_q10",
    "dur_well",
    "post_reminders",
    "post_rathus",
    "post_aaas_ag",
    "post_aaas_ad",
    "post_lsas_anx",
    "post_lsas_avo",
    "post_lsas_int",
    "post_lsas_per",
    "post_lsas_sum",
    "post_gad_sum",
    "post_phq_sum",
    "post_phq_sui",
    "post_phq_q10",
    "post_well",
    "postg3_reminders",
    "postg3_rathus",
    "postg3_aaas_ag",
    "postg3_aaas_ad",
    "postg3_lsas_anx",
    "postg3_lsas_avo",
    "postg3_lsas_int",
    "postg3_lsas_per",
    "postg3_lsas_sum",
    "postg3_gad_sum",
    "postg3_phq_sum",
    "postg3_phq_sui",
    "postg3_phq_q10",
    "postg3_well"
)

# Set column names
colnames(r2.wide.data) <- colnames

# Merge post data for group 3 with post data for group 1 + 2
# Pre: 
# - 3--16
# During:
# - 17--30
# Post group 1 + 2:
# - 31--44
# Post group 3:
# - 45--58
g3key <- which(!is.na(r2.wide.data$postg3_subject))
r2.wide.data[g3key,c(31:44)] <- r2.wide.data[g3key,c(45:58)]
r2.wide.data <- r2.wide.data[,c(1:44)] # Keep columns that we want

# Anonymise, simplify and clean up data
r2.wide.data$subject <- factor(c(1:length(r2.wide.data[,1]))) # Add subject IDs
r2.wide.data$group <-
  factor(ifelse(
    grepl("Grupp 1", r2.wide.data$pre_group),
    "Selfhelp",
    ifelse(
      grepl("Grupp 2", r2.wide.data$pre_group),
      "Guided",
      ifelse(grepl("Grupp 3", r2.wide.data$pre_group), "Waitlist", NA)
    )
  ),
  levels = c("Waitlist", "Selfhelp", "Guided"),
  labels = c("Wait","Self","Guide")) # Add group designations
r2.wide.data$therapist <-
  factor(ifelse(
    grepl("Grupp 2: P", r2.wide.data$pre_group),
    "A",
    ifelse(grepl("Grupp 2: T", r2.wide.data$pre_group),
           "B", NA) # "None" instead of NA?
  ), levels = c("A", "B")) # Add therapist code
r2.wide.data <- r2.wide.data[,c(45,46,47,1:44)] # Move to the front
r2.wide.data <- r2.wide.data[,-c(4:5)] # Drop columns

# Save safe data frame as a single object to the file system
saveRDS(r2.wide.data,file="r2.wide.data.RDS")

# Delete Excel file and clean up environment
prompt.keep <-
  readline(prompt = "Type an uppercase 'K' key to keep the Excel file (or press any other key to delete it): ")
if (prompt.keep == "K") {
} else {
  file.remove(raw_excel)
}
rm(list = ls())

```

```{r import and reshape data}

# Get wide data
r2.wide.data <- readRDS("r2.wide.data.RDS")

# Reshape (manually) to long data
n = length(r2.wide.data[,1])
t = 3 # 2do: change to 4 with final data
r2.long.data <- data.frame(
  subject = as.factor(rep(r2.wide.data$subject, times = t)),
  group = as.factor(rep(r2.wide.data$group, times = t)),
  time = as.factor(rep(c("Pre", "During", "Post"), each = n)), # 2do: add "fu" with final data
  therapist = as.factor(rep(r2.wide.data$therapist, times = t)),
  rathus = c(
    r2.wide.data$pre_rathus,
    r2.wide.data$dur_rathus,
    r2.wide.data$post_rathus#,
    #r2.wide.data$fu_rathus # 2do: enable with final data
  ),
  aaas_ag = c(
    r2.wide.data$pre_aaas_ag,
    r2.wide.data$dur_aaas_ag,
    r2.wide.data$post_aaas_ag#,
    #r2.wide.data$fu_aaas_ag # 2do: enable with final data
  ),
  aaas_ad = c(
    r2.wide.data$pre_aaas_ad,
    r2.wide.data$dur_aaas_ad,
    r2.wide.data$post_aaas_ad#,
    #r2.wide.data$fu_aaas_ad # 2do: enable with final data
  ),
  lsas_anx = c(
    r2.wide.data$pre_lsas_sum,
    r2.wide.data$dur_lsas_sum,
    r2.wide.data$post_lsas_sum#,
    #r2.wide.data$fu_lsas_sum # 2do: enable with final data
  ),
  lsas_avo = c(
    r2.wide.data$pre_lsas_avo,
    r2.wide.data$dur_lsas_avo,
    r2.wide.data$post_lsas_avo#,
    #r2.wide.data$fu_lsas_avo # 2do: enable with final data
  ),
  lsas_int = c(
    r2.wide.data$pre_lsas_int,
    r2.wide.data$dur_lsas_int,
    r2.wide.data$post_lsas_int#,
    #r2.wide.data$fu_lsas_int # 2do: enable with final data
  ),
  lsas_per = c(
    r2.wide.data$pre_lsas_per,
    r2.wide.data$dur_lsas_per,
    r2.wide.data$post_lsas_per#,
    #r2.wide.data$fu_lsas_per # 2do: enable with final data
  ),
  lsas_sum = c(
    r2.wide.data$pre_lsas_sum,
    r2.wide.data$dur_lsas_sum,
    r2.wide.data$post_lsas_sum#,
    #r2.wide.data$fu_lsas_sum # 2do: enable with final data
  ),
  gad_sum = c(
    r2.wide.data$pre_gad_sum,
    r2.wide.data$dur_gad_sum,
    r2.wide.data$post_gad_sum#,
    #r2.wide.data$fu_gad_sum # 2do: enable with final data
  ),
  phq_sum = c(
    r2.wide.data$pre_phq_sum,
    r2.wide.data$dur_phq_sum,
    r2.wide.data$post_phq_sum#,
    #r2.wide.data$fu_phq_sum # 2do: enable with final data
  ),
  phq_sui = c(
    r2.wide.data$pre_phq_sui,
    r2.wide.data$dur_phq_sui,
    r2.wide.data$post_phq_sui#,
    #r2.wide.data$fu_phq_sui # 2do: enable with final data
  ),
  phq_q10 = c(
    r2.wide.data$pre_phq_q10,
    r2.wide.data$dur_phq_q10,
    r2.wide.data$post_phq_q10#,
    #r2.wide.data$fu_phq_q10 # 2do: enable with final data
  ),
 well = c(
    r2.wide.data$pre_well,
    r2.wide.data$dur_well,
    r2.wide.data$post_well#,
    #r2.wide.data$fu_well # 2do: enable with final data
  )
)

# Subsetting keys

lg1 <- grepl("Selfhelp", r2.long.data$group)
lg2 <- grepl("Guided", r2.long.data$group)
lg3 <- grepl("Waitlist", r2.long.data$group)

lt1 <- grepl("Pre", r2.long.data$time)
lt2 <- grepl("During", r2.long.data$time)
lt3 <- grepl("Post", r2.long.data$time)

#tapply(r2.long.data$group, r2.long.data$time, summary)

library("psych")
#describeBy(r2.long.data, "group", mat = T,digits=2)
#descriptives <- statsBy(r2.long.data, c("group","time"),cors=F)
#print(descriptives,short=T)
#(descriptives <- printnum(descriptives))

#summary(r2.long.data[lg1,c(4-45)])

library(pastecs)

```

Underskott av beteenden som går att samla under begreppet *assertiveness* (från engelska översatt till ”konstruktiv självhävdelse”) förknippas med en lång räcka psykologiska problem, exempelvis olika ångestsyndrom som generaliserat ångestsyndrom, social ångest och paniksyndrom, liksom depression, schizofreni med mera [@Speed2018a].

Träning i *assertiveness* har en lång historia med behavioristiska rötter från 1950-talet och framåt, bland annat genom @andrew2001conditioned och @Wolpe1966. Dessa första terapier byggde på principer om klassisk betingning: Målet för träningen var att para aversiva stimuli som tidigare gav upphov till exempelvis passivitet eller aggressivitet med adaptiva beteenden som tidigare uttryckts i underskott – ofta med avslappning som en integrerad del, utifrån rationalen att avslappning och ångest inte är förenliga. Som en del i den självhävdelsefokuserade psykoterapin föreskrevs ett antal olika  beteenden för klienter och patienter att träna på, till exempel att säga nej till andra.

Under 1970-talet kom träning i konstruktiv självhävdelse att både formaliseras till kompletta behandlingsprogram, som i @LINEHAN1979, och populariseras, som i självhjälpstitlar som *Don’t say yes when you want to say no* [@fensterheim1975don] och *When I say no, I feel guilty: how to cope–using the skills of systematic assertive therapy* [@smith1975say]. Självhjälpsboomen under 1970-talet sammanföll med sociala och politiska omvälvningar i samhället, där marginaliserade grupper gjorde sig allt mer hörda och maktstrukturer i samhället sattes under förändringstryck. Dessa emanciperande och normbrytande rörelser väckte motstånd – precis som behavioristiskt influerade terapier gjorde. Ett roligt exempel på kritik av träning i konstruktiv självhävdelse är @607233319760514, som frankt rekommenderade deltagare i *assertiveness*-kurser att hävda sig själva genom att vägra betala kursavgiften.

I och med psykatrins allt tydligare inriktning mot syndromala kategoriseringar av psykisk ohälsa, kanske tydligast i form av *Diagnostic and Statistical Manual of Mental Disorders* [@american1968diagnostic] med efterföljare, kom träning i *assertiveness* så småningom att falla i glömska. Mycket sporadiskt återaktualiserades begreppet som mål för behandling under 1990-talet, då kompletterad med metoder för kognitiv omstrukturering i enlighet med principerna i @beck1979cognitive, för att på så sätt hjälpa personer med (mer eller mindre generaliserade) hindrande förutsägelser i svåra situationer att finna stöd för mer hjälpsamma förutsägelser.

Bristande konstruktiv självhävdelse är ett exempel på ett behandlingsmål som är av allt större värde, för både kliniska och sub-kliniska populationer, inte minst som pendeln svingar tillbaka från syndromal diagnostik till transdiagnostik [@Speed2018a]. Det gäller särskilt, menar vi, om den solida beteendendevetenskapliga grunden byggs på med metoder och förhållningssätt som har utvecklats inom den kontextuella beteendevetenskapen sedan slutet av 1900-talet. Dessa inkluderar motiverande tekniker som går att tillämpa i större skala än ansikte mot ansikte-behandling och som tillsammans med landvinningar inom internetförmedlad terapi kan göra det möjligt att nå och hjälpa även individer som saknar tillgång till eller motivation att söka traditionell psykologisk behandling.

## Vad är konstruktiv självhävdelse?

Begreppet assertiveness kom under 1970-talet att omfamna en allt längre lista med beteendemässiga operationaliseringar – så att det till slut blev svårt att skilja från begreppet ’social färdighet’ @LINEHAN1979. Det är därför viktigt att avgränsa begreppet.

@alberti1974your definierar konstruktiv självhävdelse som handlande som återspeglar individens egna långsiktiga intressen. Det inbegriper förmågan att ”stå upp för sig själv” utan överdriven ångest och färdigheten att uttrycka sina känslor samt att utöva sina egna rättigheter utan att kränka andras rättigheter. Med ’utöva sina rättigheter’ menas att både i icke-verbal och verbal handling uttrycka sina tankar, känslor och önskningar.

Graden av konstruktiv självhävdelse för en person i en given situation kan inordnas som en punkt i en graf (se figur \@ref(fig:assertiveness)) med två kontinuerliga dimensioner: handlande med respekt för andras rättigheter på x-axeln och handlande med respekt för egna rättigheter på y-axeln. Konstruktiv självhävdelse skiljer sig från aggressiv självhävdelse (det vill säga hävdande av egna rättigheter på bekostnad av andras). Det skiljer sig även från passiv självhävdelse (det vill säga förnekande av egna rättigheter till förmån för andras) och från passiv-aggressiv självhävdelse (det vill säga bristande respekt för både egna och andras rättigheter). Gränsdragningarna mellan kategorierna är förstås flytande, eftersom dimensionerna är kontinuerliga.

```{r assertiveness, out.width="75%", fig.align="center", fig.cap='Konstruktiv självhävdelse definieras i träningsprogrammet Respekt i kvadrat som handlande som är förenligt med samtidig respekt för egna och andras rättigheter. Passiv självhävdelse kan på samma sätt definieras som låg grad av respekt för egna rättigheter men hög grad av respekt för andras rättigheter; aggressiv självhävdelse kan definieras som hög grad av respekt för egna rättigheter men låg grad av respekt för andras rättigheter.'}

knitr::include_graphics("canvas-konstruktiv-slinga-X.pdf")

```

## Konstruktiv självhävdelse och aktuellt forskningsläge

Forskning på *assertiveness* övergavs i stort sett efter 1970-talet. Under de senaste åren har dock intresset för självhävdelse ökat något igen. @Vagos2019 konstaterar att självupplevd grad av psykiskt lidande korrelerar negativt med grad av konstruktiv självhävdelse, i linje med rationalen för träning i *assertiveness* som den presenterades av @Wolpe1966. @Amy2015 visar en negativ korrelation mellan att uppleva social ångest och konstruktiv självhävdelse. Deras slutsats är att man kan öka oddsen för konstruktivt självhävdande beteenden för en person antingen genom att i behandling **[minska/exponera för]** social ångest och/eller att arbeta med hur personen förhåller sig till sin ångest. 

@Speed2018a sammanställer forskningsläget kring *assertiveness*. Träning i konstruktiv självhävdelse kan förbättra måendet vid både ångestsyndrom och depression och öka självförtroende samt förbättra upplevd tillfredsställelse i parrelationer. Författarna konstaterar att träning i konstruktiv självhävdelse redan ingår i de bredare begreppen som beteendeaktivering och färdighetsträning i flertalet allt mer beforskade behandlingsmetoder -- som dialektisk beteendeterapi (DBT), *Acceptance and Commitment Therapy* (ACT) och beteendeaktivering vid depression. En stor andel av den forskning om *assertiveness* som transdiagnostiskt begrepp som har gjorts är till åren kommen och att det finns ett stort behov att på nytt utvärdera den specifika effekten av självhävdelseträning [@Speed2018a]. 

## Evidensen för KBT vid ångest och depression

Evidensen för beteendeterapi och KBT för syndromala och icke-syndromala psykologiska problem har konstaterats vara god sedan många år tillbaka, både inom ramen för väl avgränsade och kontrollerade *efficacy*-studier och i ekologiskt valida *effectiveness*-studier. Det gäller även i hög grad de områden för vilka bristande konstruktiv självhävdelse är en del av problembeskrivningarna, till exempel ångestsyndrom, social fobi, generaliserat ångestsyndrom (GAD) och depression. 

@Chambless2001 ger en tidig översikt av det samlade forskningsläget för KBT utifrån angivna utgångspunkter för vad som kan betraktas som av empiri bekräftat framgångsrika terapiformer -- det vill säga terapi som undersökts med randomiserade kontrollerade studier, specificerade testpopulationer och väl beskrivna behandlingar. Sammanställningen visar att KBT överlag har bättre evidens än andra terapiformer. Systematiska sammanställningar med uppdaterat forskningsläge utifrån dessa principer publiceras sedan dess regelbundet i England av @NationalInstituteforHealthandCareExcellence2018 och i USA av @AmericanPsychologicalAssociation2016. @Socialstyrelsen2017 ger de senaste nationella riktlinjerna för vård vid depression och ångestsyndrom i Sverige. I dessa riktlinjer är KBT-behandling näst intill uteslutande förstahandsvalet vid psykologisk behandling.

@Hofmann2012 är en översikt av meta-analyser som visar att KBT alltjämt är en av de mest effektiva terapiformerna. I deras översikt visade sig KBT effektivt för att motverka bland annat trauma- och stressrelaterade symptom, liksom depressiva och ångestrelaterade syndrom. Litteraturen bekräftar att KBT är har god effekt för de syndrom som @Speed2018a associerar med brister i konstruktiv självhävdelse.

Trots att evidensen för kognitiv och beteendeterapeutisk behandling vid ångestsyndrom och depressiva syndrom är god förblir majoriteten av fallen även i länder med väl utvecklad sjukvård obehandlade @Craske2017.

## Evidensen för I-KBT

I-KBT är en effektiv behandlingsmetod för ett brett spektrum av olika besvär. I en meta-analys från 2018 – som inkluderade 64 RCT-studier – konstateras I-KBT vara effektivt för behandling av både depression, paniksyndrom, agorafobi, social fobi samt generaliserat ångestsyndrom [@Andrews2018]. Författarna finner att medeleffektstorleken för internet-KBT (I-KBT) är 0,8 eller mer i jämförelse med kontrollbetingelse. Enligt resultaten tenderar också effekten att hålla i sig över tid. I-KBT är dessutom jämförbart effektmässigt med terapeutledd terapi. Dessa resultat bekräftar tidigare fynd i samma riktning med 22 RCT-studier [@Andrews]. 

I-KBT har även visat sig vara effektivt vid behandling av PTSD [@Sijbrandij2016], insomni [@Zachariae2016] och för att minska lidandet vid olika kroniska hälsobesvär [@Mehta2019]. I-KBT är också en verksamt vid en rad olika transdiagnostiska symtom såsom stress [@Day2013], prokrastinering [@Rozental2015] och perfektionism [@Rozental2017; @Wade2019].

**Flytta hit och redigera: [Icke desto mindre har I-KBT-behandling visat sig vara en effektiv behandlingsform. Både i en metaanalys från 2008 samt i en metaanalys från 2018 konstaterades I-KBT-behandlingar likvärdiga ansikte mot ansikte-behandlingar (Barak2008; Carlbring2018).]**

Trots att evidensen för kognitiv och beteendeterapeutisk behandling vid ångestsyndrom och depressiva syndrom är god förblir majoriteten av fallen även i länder med väl utvecklad sjukvård obehandlade [@Craske2017]. Många kan bära på ett psykiskt lidande utan att för den skull nå upp till kriterierna för någon av diagnoserna i DSM. Och för dem som ändå skulle göra det är tillgången till vård en begränsande faktor som I-KBT kan avhjälpa [@Andrews2018].

### Användarupplevelsen och framgångsfaktorer vid I-KBT

I-KBT kan erbjuda patienter fördelar i förhållande till terapeutledd behandling. I-KBT kan erbjuda en anonymitet som gör det lättare för vissa grupper att söka sig till vård [@Lundgren2018; @Rozental2020] och ger dessutom möjlighet till tidsmässig flexibilitet. Ytterligare en fördel som @Lundgren2018 uppmärksammar är det många upplever att det är enklare att uttrycka sig i skrift än i tal.

En nackdel med I-KBT är att vissa deltagare hindras av besvär med tekniken, som hindrar dem från att ta del av vården som erbjuds. En annan är att de lösare tidsramarna erbjuder möjlighet att skjuta upp eller prioritera ned internetbaserad behandling, jämfört med fysiska besök hos en kliniker [@Burke2019]. **[till diskussion]**

För att maximera oddsen för ett positivt utfall bör I-KBT-behandlingar ha tydliga inklusionskriterier **[det har vi inte haft -- till diskussion]** samt screena och välja deltagare utifrån dessa. Framgångsrika I-KBT-behandlingar inkluderar interaktiva behandlingskomponenter, innehåller relevanta pedagogiska inslag om psykiska och kroppsliga besvär och om vad som vidmakthåller psykiska problem, liksom komponenter för att bryta vidmakthållandet av besvären [@Barak2008].

## Verksamma komponenter

### Emotionellt/upplevelsmässigt undvikande
@Pittig2014 -- skriv om detta!

<!--
Individuals avoid stimuli which are associated with aversive experience to preserve safety. However, behavioral avoidance also causes impairments and prevents the individual from attaining positive rewards. Little is known about the link between fear acquisition and the development of behavioral avoidance in the presence of potential rewards. Therefore, two experiments investigated the impact of fear conditioning on a subsequent gambling task. In an experimental group (n = 30) advantageous choices (higher reward probability) were linked to a fear-relevant stimulus that was associated with an aversive unconditioned stimulus (US) during fear conditioning (conditioned stimulus, CS+). A disadvantageous choice (lower reward probability) was, however, linked to a safe stimulus that was never associated with the US (CS-). In a control group (n = 25), fear conditioning was followed by a similar gambling task with novel stimuli. A second experiment focused on individual predictors of avoidant decisions (n = 81). Compared with the control group, individuals in the experimental groups avoided the advantageous CS + choice despite fewer gains. The predictor analysis further clarified that avoidant decisions were pronounced in highly trait anxious participants who exhibited higher fear responses. On the other hand, findings also indicated a reduction in absolute avoidance across the task. Combined, these findings demonstrate that fear conditioning can lead to avoidant decision making, especially in vulnerable individuals. The resulting costs parallel impairments caused by behavioral avoidance. Such an emotional decision-making style may be a link between aversive experience and the development of habitual pathological avoidance. Introducing rewards for approach, however, may counteract avoidant decisions.
-->

# Methods

Sample-"storleken 'hej'" \'för\' varje grupp bestämdes med en powerberäkning. Alla i studien planerade manipulationer, mätttillfällen och all tillgänglig data har använts i de efterföljande analyserna.

We report how we determined our sample size, all data exclusions (if any), all manipulations, and all measures in the study. <!-- 21-word solution (Simmons, Nelson & Simonsohn, 2012; retrieved from http://ssrn.com/abstract=2160588) -->

## Deltagare

```{r demographics}

# age min max mean sd
# gender (man, kvinna)
# civilstånd (singel, sambo, gift, annat)
# sysselsättning (studerande, arbetslös, pensionär, föräldrarledig, sjukskriven, annat)
# psykofarmaka-behandling vid start (ja, nej)
# tidigare psykofarmaka-behandling (ja, nej)
# tidigare psykologisk behandling (ja, nej)
# högsta utbildningsnivå (högskoleutbildning, yrkesutbildning, gymnasieutbildning)

#s 12 exempel II

#1054
#1167
#1175

```
## Material (interventionen)

## Metod

## Analys

```{r data,results = "asis"}
my_lm <- lm(Sepal.Width ~ Sepal.Length + Petal.Width + Petal.Length, data = iris)

apa_lm <- apa_print(my_lm)

apa_table(apa_lm$table, caption = "Iris regression table.")


```


Vi använde `r cite_r("r-references.bib")` för alla analyser.


# Resultat

# Diskussion


\newpage

# Referenser

```{r create_r-references}
r_refs(file = "r-references.bib")
```

\begingroup
\setlength{\parindent}{-0.5in}
\setlength{\leftskip}{0.5in}

<div id="refs" custom-style="Bibliography"></div>
\endgroup
