---
title             : "Respekt i kvadrat: en randomiserad kontrollerad effektstudie av internetf&ouml;rmedlad kognitiv beteendeterapi p&aring; graden av konstruktiv sj&auml;lvh&auml;vdelse"
shorttitle        : "Respekt i kvadrat"
author: 
  - name          : "Tobias Hagberg"
    email         : "tobias@hagberg.com"
    address       : "Psyko logprogrammet, Psykologiska institutionen, Stockholms universitet"
  - name          : "Patrik Trang"
    email         : "patrik.trang@gmail.com"
affiliation:
  - institution   : "Psykologiska institutionen, Stockholms universitet"
wordcount         : "X"
bibliography      : ["r-references.bib", "library.bib"]
floatsintext      : no
figurelist        : no
tablelist         : no
footnotelist      : no
linenumbers       : yes
mask              : no
draft             : no
documentclass     : "apa6"
classoption       : "doc,a4paper" # man, jou, doc
output: 
  papaja::apa6_pdf:
    keep_tex      : TRUE
    latex_engine  : xelatex
    fig_caption   : yes
    includes:
      in_header   : stay-in-place.tex
keeptex           : true
lang              : sv-SE
header-includes:
   - \raggedbottom
   - \setmainfont{Times New Roman}
   - \clearcaptionsetup{figure}
   - \clearcaptionsetup{table}
   - \setlength{\abovecaptionskip}{.5\baselineskip}
   - \setlength{\belowcaptionskip}{.5\baselineskip}
   - \usepackage{hyphenat}
   - \hyphenation{nor-mal-spann nor-mal-span-net}
   - \usepackage{tabu}
   
---

```{r preferences and dependencies, include = FALSE}

set.seed(42) # Seed for random number generation

options(contrasts=c('contr.treatment','contr.poly'))

#devtools::install_github("crsh/papaja@devel",force=TRUE)
#install_github("hofnerb/papeR")

library("papaja") # APA-6 style guide compliance
library("readxl")
library("knitr")
library("kableExtra")

# authornote: |
#   `r readLines('authornote.txt', encoding = 'UTF-8')`
# abstract: |
#   `r readLines('abstract.txt', encoding = 'UTF-8')`
# keywords: |
#   `r readLines('keywords.txt', encoding = 'UTF-8')`

svkable = function(...) {
  knitr::kable(..., format.args = list(decimal.mark = ',', big.mark = ' '))
}

enkable = function(...) {
  knitr::kable(..., format.args = list(decimal.mark = '.', big.mark = ','))
}

```

```{r data setup, eval = FALSE}

# This chunk is to be run only once in order to set up anonymous data that can be published on figshare
# To run this chunk, change "eval = FALSE" to "eval = TRUE"

# First, export data from iTerapi
# - Go to "Administrera" > "Exportera"
# - Select "Frågeformulär"
# - Select each questionnaire and all scales
# - Select "Exportera endast de totala poängen"
# - Select "Inkludera svar från" > "Endast användare i valda grupper"
# - Select "Grupp 1: Behandling exkl stöd", "Grupp 2: Behandling inkl stöd" and "Grupp 3: Väntelista"
# - Press the "Exportera" button
# See image file "exporting-respekt-data.png" for guidance

##################################################################################
# Put the exported Excel files in the folder where this Rmd script resides
# and edit the lines below

# From the tab "Frågeformulär"
raw_excel = "Respekt_surveys_200418_164937.xlsx"

# From the tab "Konversationer & Moduler"
raw_excel_conversations = "Respekt_conversations_200416_092107.xlsx"
##################################################################################

# Import data from Excel file (requires "readxl")
r2.raw.data <- read_excel(raw_excel)
r2.raw_conversations.data <- read_excel(raw_excel_conversations)

# Remove cases that should be excluded (they don't meet the inclusion criteria but was erroneously included)
r2.raw.data <- r2.raw.data[-c(13,48,52,97,158),]

# Remove outliers
# r2.raw.data <- r2.raw.data[-c(117),]

# Fix missing data labels
r2.raw.data[r2.raw.data == "[missing data]"] <- NA
r2.raw.data[r2.raw.data == "NA"] <- NA
r2.raw.data[r2.raw.data == "NaN"] <- NA

# Define columns to keep
keepers <- c(2,3,
             8:21,    # Pre
             29:42,   # During
             50:63,   # Post group 1 + 2
             71:84)   # Post group 3

# Copy to new dataframe
r2.wide.data <- as.data.frame(r2.raw.data[keepers])

# Make sure numericals are numeric
r2.wide.data[,c(3:58)] <- sapply(r2.wide.data[,c(3:58)], as.numeric)

# Define column names for preliminary keepers
colnames <-
  c(
    "pre_subject",
    "pre_group",
    "pre_reminders",
    "pre_rathus",
    "pre_aaas_ag",
    "pre_aaas_ad",
    "pre_lsas_anx",
    "pre_lsas_avo",
    "pre_lsas_int",
    "pre_lsas_per",
    "pre_lsas_sum",
    "pre_gad_sum",
    "pre_phq_sum",
    "pre_phq_sui",
    "pre_phq_q10",
    "pre_well",
    "dur_reminders",
    "dur_rathus",
    "dur_aaas_ag",
    "dur_aaas_ad",
    "dur_lsas_anx",
    "dur_lsas_avo",
    "dur_lsas_int",
    "dur_lsas_per",
    "dur_lsas_sum",
    "dur_gad_sum",
    "dur_phq_sum",
    "dur_phq_sui",
    "dur_phq_q10",
    "dur_well",
    "post_reminders",
    "post_rathus",
    "post_aaas_ag",
    "post_aaas_ad",
    "post_lsas_anx",
    "post_lsas_avo",
    "post_lsas_int",
    "post_lsas_per",
    "post_lsas_sum",
    "post_gad_sum",
    "post_phq_sum",
    "post_phq_sui",
    "post_phq_q10",
    "post_well",
    "postg3_reminders",
    "postg3_rathus",
    "postg3_aaas_ag",
    "postg3_aaas_ad",
    "postg3_lsas_anx",
    "postg3_lsas_avo",
    "postg3_lsas_int",
    "postg3_lsas_per",
    "postg3_lsas_sum",
    "postg3_gad_sum",
    "postg3_phq_sum",
    "postg3_phq_sui",
    "postg3_phq_q10",
    "postg3_well"
)

# Set column names
colnames(r2.wide.data) <- colnames

# Merge post data for group 3 with post data for group 1 + 2
# Pre: 
# - 3--16
# During:
# - 17--30
# Post group 1 + 2:
# - 31--44
# Post group 3:
# - 45--58
g3key <- which(!is.na(r2.wide.data$postg3_reminders))
r2.wide.data[g3key,c(31:44)] <- r2.wide.data[g3key,c(45:58)]

# Merge files from iTerapi
# by "pre_subject" and "Användare" respectively
r2.raw.data.merged <- merge(r2.wide.data,r2.raw_conversations.data,by.x="pre_subject",by.y="Användare")
names(r2.raw.data.merged)[names(r2.raw.data.merged) == 'Antal skickade meddelanden'] <- 'messages_sent'
names(r2.raw.data.merged)[names(r2.raw.data.merged) == 'Antal tilldelade moduler'] <- 'modules_assigned'
names(r2.raw.data.merged)[names(r2.raw.data.merged) == 'Antal öppnade moduler'] <- 'modules_opened'

# Strip out unwanted columns
r2.wide.data <- r2.raw.data.merged[,c(1:44,60:62)] # Keep columns that we want

# Anonymise, simplify and clean up data
r2.wide.data$subject <- factor(c(1:length(r2.wide.data[,1]))) # Add anonymous subject IDs
r2.wide.data$group <-
  factor(ifelse(
    grepl("Grupp 1", r2.wide.data$pre_group),
    1,
    ifelse(
      grepl("Grupp 2", r2.wide.data$pre_group),
      2,
      ifelse(grepl("Grupp 3", r2.wide.data$pre_group), 3, NA)
    )
  ),
  levels = c(3,1,2),
  labels = c("Waitlist","Selfhelp","Guided")) # Add group designations
r2.wide.data$therapist <-
  factor(ifelse(
    grepl("Grupp 2: P", r2.wide.data$pre_group),
    1,
    ifelse(grepl("Grupp 2: T", r2.wide.data$pre_group),
           2, 3) # N = none instead of NA?
  ),
  levels = c(1,2,3),
  labels = c("A","B","N")) # Add therapist shorthands
r2.wide.data <- r2.wide.data[,c(48:50,1:47)] # Move categorical variables to the beginning
r2.wide.data <- r2.wide.data[,-c(4:5)] # Drop 

# Save safe data frame as a single object to the file system
saveRDS(r2.wide.data,file="r2.wide.data.RDS")

# Delete Excel file and clean up environment
prompt.keep <-
  readline(prompt = "Type an uppercase 'K' key to keep the Excel file (or press any other key to delete it): ")
if (prompt.keep == "K") {
} else {
  file.remove(raw_excel)
}
rm(list = ls())

```

```{r import and reshape data}

# Get wide data
r2.wide.data <- readRDS("r2.wide.data.RDS")

n = length(r2.wide.data[,1])
t = 3 # 2do: change to 4 with final data

# Reshape (manually) to long data
r2.long.data <- data.frame(
  subject = factor(rep(r2.wide.data$subject, times = t)),
  group = factor(rep(r2.wide.data$group, times = t)),
  time = factor(rep(c(1,2,3), each = n), labels = c("Pre","During","Post")), # 2do: add "fu" with final data
  therapist = as.factor(rep(r2.wide.data$therapist, times = t)),
  rathus = c(
    r2.wide.data$pre_rathus,
    r2.wide.data$dur_rathus,
    r2.wide.data$post_rathus#,
    #r2.wide.data$fu_rathus # 2do: enable with final data
  ),
  aaas_ag = c(
    r2.wide.data$pre_aaas_ag,
    r2.wide.data$dur_aaas_ag,
    r2.wide.data$post_aaas_ag#,
    #r2.wide.data$fu_aaas_ag # 2do: enable with final data
  ),
  aaas_ad = c(
    r2.wide.data$pre_aaas_ad,
    r2.wide.data$dur_aaas_ad,
    r2.wide.data$post_aaas_ad#,
    #r2.wide.data$fu_aaas_ad # 2do: enable with final data
  ),
  lsas_anx = c(
    r2.wide.data$pre_lsas_sum,
    r2.wide.data$dur_lsas_sum,
    r2.wide.data$post_lsas_sum#,
    #r2.wide.data$fu_lsas_sum # 2do: enable with final data
  ),
  lsas_avo = c(
    r2.wide.data$pre_lsas_avo,
    r2.wide.data$dur_lsas_avo,
    r2.wide.data$post_lsas_avo#,
    #r2.wide.data$fu_lsas_avo # 2do: enable with final data
  ),
  lsas_int = c(
    r2.wide.data$pre_lsas_int,
    r2.wide.data$dur_lsas_int,
    r2.wide.data$post_lsas_int#,
    #r2.wide.data$fu_lsas_int # 2do: enable with final data
  ),
  lsas_per = c(
    r2.wide.data$pre_lsas_per,
    r2.wide.data$dur_lsas_per,
    r2.wide.data$post_lsas_per#,
    #r2.wide.data$fu_lsas_per # 2do: enable with final data
  ),
  lsas_sum = c(
    r2.wide.data$pre_lsas_sum,
    r2.wide.data$dur_lsas_sum,
    r2.wide.data$post_lsas_sum#,
    #r2.wide.data$fu_lsas_sum # 2do: enable with final data
  ),
  gad_sum = c(
    r2.wide.data$pre_gad_sum,
    r2.wide.data$dur_gad_sum,
    r2.wide.data$post_gad_sum#,
    #r2.wide.data$fu_gad_sum # 2do: enable with final data
  ),
  phq_sum = c(
    r2.wide.data$pre_phq_sum,
    r2.wide.data$dur_phq_sum,
    r2.wide.data$post_phq_sum#,
    #r2.wide.data$fu_phq_sum # 2do: enable with final data
  ),
  phq_sui = c(
    r2.wide.data$pre_phq_sui,
    r2.wide.data$dur_phq_sui,
    r2.wide.data$post_phq_sui#,
    #r2.wide.data$fu_phq_sui # 2do: enable with final data
  ),
  phq_q10 = c(
    r2.wide.data$pre_phq_q10,
    r2.wide.data$dur_phq_q10,
    r2.wide.data$post_phq_q10#,
    #r2.wide.data$fu_phq_q10 # 2do: enable with final data
  ),
 well = c(
    r2.wide.data$pre_well,
    r2.wide.data$dur_well,
    r2.wide.data$post_well#,
    #r2.wide.data$fu_well # 2do: enable with final data
  ),
  messages_sent = as.factor(rep(r2.wide.data$messages_sent, times = t)),
  modules_assigned = as.factor(rep(r2.wide.data$modules_assigned, times = t)),
  modules_opened = as.factor(rep(r2.wide.data$modules_opened, times = t))
)

# Subsetting keys

lg1 <- grepl("Selfhelp", r2.long.data$group)
lg2 <- grepl("Guided", r2.long.data$group)
lg3 <- grepl("Waitlist", r2.long.data$group)

lt1 <- grepl("Pre", r2.long.data$time)
lt2 <- grepl("During", r2.long.data$time)
lt3 <- grepl("Post", r2.long.data$time)

lg1t1 <- r2.long.data$group == "Selfhelp" & r2.long.data$time == "Pre"
lg1t2 <- r2.long.data$group == "Selfhelp" & r2.long.data$time == "During"
lg1t3 <- r2.long.data$group == "Selfhelp" & r2.long.data$time == "Post"

lg2t1 <- r2.long.data$group == "Guided" & r2.long.data$time == "Pre"
lg2t2 <- r2.long.data$group == "Guided" & r2.long.data$time == "During"
lg2t3 <- r2.long.data$group == "Guided" & r2.long.data$time == "Post"

lg3t1 <- r2.long.data$group == "Waitlist" & r2.long.data$time == "Pre"
lg3t2 <- r2.long.data$group == "Waitlist" & r2.long.data$time == "During"
lg3t3 <- r2.long.data$group == "Waitlist" & r2.long.data$time == "Post"

# Finally, make sure the waitlist condition has zero modules assigned & opened.
# Rationale: At the time of writing, participants have started with module 1 just 
# after having completed their post measurement survey; these opened modules
# should *not* be counted.
r2.long.data[lg3,c(18:20)] <- NA 

```

```{r norms}

### AAA-S Adaptive assertiveness
# Norms: Thompson (2011) 
# Adaptive assertiveness
# Student sample 1: 57.6 (7.5), alpha .82 <- Let's use these
# Student sample 2: 56.8 (7.4), alpha .82
# Clinical sample: 50.0 (8.4), alpha .69
r.AAAS.ad = 0.82 # s 329 @Thompson2011
sd.AAAS.ad.norm = 7.5 # s 329 @Thompson2011
mean.AAAS.ad.norm = 57.6 # s 329 @Thompson2011
ref.AAAS.ad = "student-sample 1 från @Thompson2011"

### AAA-S Aggressive assertiveness
# Norms: Thompson (2011) 
# Aggressive assertiveness
# Student sample 1: 33.2 (9.7), alpha .88 <- Let's use these
# Student sample 2: 31.6 (8.7), alpha .87
# Clinical sample: 27.5 (7.6), alpha .82
r.AAAS.ag = 0.88 # s 329 @Thompson2011
sd.AAAS.ag.norm = 9.7 # s 329 @Thompson2011
mean.AAAS.ag.norm = 33.2 # s 329 @Thompson2011
ref.AAAS.ag = "icke-kliniskt sample (student-sample 1) från @Thompson2011"

### PHQ9
# Normdata: Kroenke, K., Spitzer, R. L., & Williams, J. B. (2001). The PHQ-9: validity of a brief depression severity measure. Journal of General Internal Medicine, 16(9), 606–613. Retrieved from http://www.ncbi.nlm.nih.gov/pubmed/11556941
r.PHQ9 = 0.89 # @Kroenke2001 s 3
sd.PHQ9.norm = 3.8 # @Kroenke2001 s 3
mean.PHQ9.norm = 3.3 # @Kroenke2001 s 3
ref.PHQ9 = "icke-kliniskt sample från @Kroenke2001"

### GAD7
# Normdata: Spitzer, R. L., Kroenke, K., Williams, J. B. W., & Löwe, B. (2006). A Brief Measure for Assessing Generalized Anxiety Disorder. Archives of Internal Medicine, 166(10), 1092. https://doi.org/10.1001/archinte.166.10.1092
# Löwe, B., Decker, O., Müller, S., Brähler, E., Schellberg, D., Herzog, W., & Herzberg, P. Y. (2008). Validation and Standardization of the Generalized Anxiety Disorder Screener (GAD-7) in the General Population. Medical Care, 46(3), 266–274. https://doi.org/10.1097/MLR.0b013e318160d093
r.GAD7 = 0.92 # @Kroenke2006 s 3
sd.GAD7.norm = 4.8 # @Kroenke2006 s 3
mean.GAD7.norm = 4.9 # @Kroenke2006 s 3
ref.PHQ9 = "icke-kliniskt sample från @Kroenke2006"

### LSAS-24
# Normdata: Fresco, D. M., Coles, M. E., Heimberg, R. G., Liebowitz, M. R., Hami, S., Stein, M. B., & Goetz, D. (2001). The Liebowitz Social Anxiety Scale: a comparison of the psychometric properties of self-report and clinician-administered formats. Psychol Med 31, 1025-1035.
# Svenska normer: https://www.fbanken.se/form/34/liebowitz-social-anxiety-scale-self-report
r.LSAS24 = 0.96 # @Fresco2001 s 1026
sd.LSAS24.norm = 12.70 # @Fresco2001 s 1031
mean.LSAS24.norm = 13.49 # @Fresco2001 s 1031
ref.LSAS24 = "icke-kliniskt sample från @Fresco2001"

### Rathus
# Normdata: Thompson (2011) 
r.Rathus = 0.87 # s 326 @Thompson2011
sd.Rathus.norm = 23.9 # s 326 @Thompson2011
mean.Rathus.norm = 6.2 # s 326 @Thompson2011
ref.Rathus = "student-sample 1 från @Thompson2011"

xg1 = "Självhjälp"
xg2 = "Med stöd"
xg3 = "Väntlista"
xiterapi = "Iterapi [@Vlaescu2016]"

```

Underskott av beteenden som går att samla under begreppet *assertiveness* (från engelska översatt till ”konstruktiv självhävdelse”) förknippas med en lång räcka psykologiska problem, exempelvis olika ångestsyndrom som generaliserat ångestsyndrom, social ångest och paniksyndrom, liksom depression, schizofreni med mera [@Speed2018a].

Träning i *assertiveness* har en lång historia med behavioristiska rötter från 1950-talet och framåt, bland annat genom @salter1949conditioned samt @Wolpe1966. Dessa första behaviouristiska terapier byggde på principer om klassisk betingning: Målet för träningen var att para aversiva stimuli som tidigare gav upphov till exempelvis passivitet eller aggressivitet med adaptiva beteenden som tidigare uttryckts i underskott – ofta med avslappning som en integrerad del, utifrån rationalen att avslappning och ångest inte är förenliga. Som en del i den självhävdelsefokuserade psykoterapin föreskrevs ett antal olika  beteenden för klienter och patienter att träna på, till exempel att säga nej till andra.

Under 1970-talet kom träning i konstruktiv självhävdelse både att formaliseras till kompletta behandlingsprogram, som i @LINEHAN1979, samt populariseras, till exempel i självhjälpstitlar som *Don’t say yes when you want to say no* [@fensterheim1975don] och *When I say no, I feel guilty: how to cope–using the skills of systematic assertive therapy* [@smith1975say]. Självhjälpsboomen under 1970-talet sammanföll med sociala och politiska omvälvningar i samhället, där marginaliserade grupper gjorde sig allt mer hörda och maktstrukturer i samhället sattes under förändringstryck. Dessa emanciperande och normbrytande rörelser väckte motstånd – precis som behavioristiskt influerade terapier gjorde. Ett roligt exempel på kritik av träning i konstruktiv självhävdelse är @607233319760514, som frankt rekommenderade deltagare i *assertiveness*-kurser att hävda sig själva genom att vägra betala kursavgiften.

I och med psykatrins allt tydligare inriktning mot syndromala kategoriseringar av psykisk ohälsa, kanske tydligast i form av *Diagnostic and Statistical Manual of Mental Disorders* [@american1968diagnostic] med efterföljare, kom träning i *assertiveness* så småningom att falla i glömska. Sporadiskt återaktualiserades begreppet som mål för behandling under 1990-talet, då kompletterad med metoder för kognitiv omstrukturering i enlighet med principerna i @beck1979cognitive, för att på så sätt hjälpa personer med (mer eller mindre generaliserade) hindrande förutsägelser i svåra situationer att finna stöd för mer hjälpsamma förutsägelser och att testa dem i praktiken.

Bristande konstruktiv självhävdelse är ett exempel på ett behandlingsmål som är av allt större värde, för både kliniska och sub-kliniska populationer, inte minst som pendeln svingar tillbaka från syndromal diagnostik till transdiagnostik [@Speed2018a]. Det gäller särskilt om den solida beteendendevetenskapliga grunden byggs på och kompletteras med metoder och förhållningssätt som har utvecklats inom den kontextuella beteendevetenskapen sedan slutet av 1900-talet. Dessa inkluderar motiverande tekniker som enklare låter sig tillämpas i större sammanhang än en-till-en-terapi och som tillsammans med landvinningar inom internetförmedlad terapi kan göra det möjligt att nå och hjälpa även individer som saknar tillgång till eller motivation att söka traditionell psykologisk behandling. De inkluderar också ett mer pragmatiskt förhållningssätt till förskrivning av beteenden, som var vanligt förkommande i de tidiga behaviouristiska terapierna. Det val en individ fattar om specifika underskottsbeteenden att träna på i en terapi bör vara fritt och utgå från egenspecificerade mål i relation till egna värden [@Hayes1986].

## Vad är konstruktiv självhävdelse?

Begreppet assertiveness kom under 1970-talet att omfamna en allt längre lista med beteendemässiga operationaliseringar – så att det till slut blev svårt att skilja från begreppet ’social färdighet’ @LINEHAN1979. Det är därför viktigt att avgränsa begreppet.

@alberti1974your definierar konstruktiv självhävdelse som handlande som återspeglar individens egna långsiktiga intressen. Det inbegriper förmågan att ”stå upp för sig själv” utan överdriven ångest och färdigheten att uttrycka sina känslor samt att utöva sina egna rättigheter utan att kränka andras rättigheter. Med ’utöva sina rättigheter’ menas att både i icke-verbal och verbal handling uttrycka sina tankar, känslor, behov och önskningar.

Graden av konstruktiv självhävdelse för en person i en given situation kan inordnas som en punkt i en graf (se figur \@ref(fig:assertiveness)) med två kontinuerliga dimensioner: handlande med respekt för andras rättigheter på x-axeln och handlande med respekt för egna rättigheter på y-axeln. Konstruktiv självhävdelse är en kommunikationsstil som skiljer sig från aggressiv självhävdelse (det vill säga hävdande av egna rättigheter på bekostnad av andras). Den skiljer sig även från kommunikationsstilen passiv självhävdelse (det vill säga förnekande av egna rättigheter till förmån för andras) och från passiv-aggressiv självhävdelse (det vill säga bristande respekt för både egna och andras rättigheter). Gränsdragningarna mellan kommunikationsstilarna är förstås flytande, eftersom dimensionerna är kontinuerliga.

```{r assertiveness, out.width="65%", fig.align="center", out.extra='', fig.cap='Konstruktiv självhävdelse definieras i träningsprogrammet Respekt i kvadrat som handlande som är förenligt med samtidig respekt för egna och andras rättigheter. Passiv självhävdelse kan på samma sätt definieras som låg grad av respekt för egna rättigheter men hög grad av respekt för andras rättigheter; aggressiv självhävdelse kan definieras som hög grad av respekt för egna rättigheter men låg grad av respekt för andras rättigheter.'}

knitr::include_graphics("canvas-konstruktiv-slinga-X.pdf") 

```

### Vikten av en funktionell förståelse av begreppen

@Mitamura2018 problematiserar skillnaden mellan aggressiv och konstruktiv självhävdelse. De olika kommunikationsstilarna behöver förstås i de sammanhang de utförs. Beteenden som i en japansk (eller för all del svensk) kontext kan framstå som aggressiva kan i en amerikansk kontext framstå som konstruktiv självhävdande; beteenden som i en viss familj eller vänskapskrets ses som konstruktiva kan i andra ses som passiva, och så vidare. Vad som i kontexten menas med handlande som är förenligt med egna och andras rättigheter är dels föremål för pågående förhandling mellan parterna i det lokala sammanhanget, dels präglat av de strukturer, normer och traditioner som samhället och kulturen påbjuder [@Hayes1986; @butler1990gender]. Genom att anlägga ett funktionellt och kontextuellt synsätt på självhävdandebeteenden är det möjligt att använda begreppen utan att moralisera eller att vara normativt förskrivande. Begreppen 'konstruktiv självhävdelse', 'passiv självhävdelse' och 'aggressiv självhävdelse' kan användas pragmatiskt för att till exempel i en terapi särskilja och tala om beteenden i en specificerad kontext -- inklusive hur de förhåller sig till normer och regler på samhällsnivå, gruppnivå och individnivå.

## Konstruktiv självhävdelse och aktuellt forskningsläge

Forskning på *assertiveness* övergavs i stort sett efter 1970-talet. Under de senaste åren har dock intresset för självhävdelse ökat något igen. @Vagos2019 konstaterar att självupplevd grad av psykiskt lidande korrelerar negativt med grad av konstruktiv självhävdelse, i linje med rationalen för träning i *assertiveness* som den presenterades av @Wolpe1966. @Amy2015 visar en negativ korrelation mellan att uppleva social ångest och konstruktiv självhävdelse. Deras slutsats är att man kan öka oddsen för konstruktivt självhävdande beteenden för en person antingen genom att i behandling exponera för antecedenterna för social ångest och/eller att arbeta med hur personen förhåller sig till själva ångesten. Den senare toleranskomponenten kan ses som ett komplement till den habitueringsrational som varit förhärskande inom KBT fram till sekelskiftet.

@Speed2018a sammanställer forskningsläget kring *assertiveness*. Träning i konstruktiv självhävdelse kan förbättra måendet vid både ångestsyndrom och depression och öka självförtroende samt förbättra upplevd tillfredsställelse i parrelationer. Författarna konstaterar att träning i konstruktiv självhävdelse redan ingår i de bredare begreppen som beteendeaktivering och färdighetsträning i flertalet allt mer beforskade behandlingsmetoder -- som dialektisk beteendeterapi (DBT), *Acceptance and Commitment Therapy* (ACT) och beteendeaktivering vid depression. En stor andel av den forskning om *assertiveness* som ett transdiagnostiskt begrepp är till åren kommen och det finns ett stort behov att på nytt utvärdera den specifika effekten av självhävdelseträning [@Speed2018a]. Sammanfattningsvis är forskingsläget både skralt för *assertiveness* som konstrukt och omfattande för de syndrom och symtom som associeras med det.

### Evidensen för KBT vid ångest och depression

Evidensen för beteendeterapi och KBT för syndromala och icke-syndromala psykologiska problem har konstaterats vara god sedan många år tillbaka, både inom ramen för väl avgränsade och kontrollerade *efficacy*-studier och i ekologiskt valida *effectiveness*-studier. Det gäller även i hög grad de områden för vilka bristande konstruktiv självhävdelse är en del av problembeskrivningarna, till exempel ångestsyndrom, social fobi, generaliserat ångestsyndrom (GAD) och depression. 

@Chambless2001 ger en tidig översikt av det samlade forskningsläget för KBT utifrån en tydlig definition av empiriskt underbyggda terapier: terapi som undersökts med randomiserade kontrollerade studier, specificerade testgrupper och väl beskrivna behandlingar. Sammanställningen visar att KBT överlag har bättre evidens i den samlade litteraturen än andra terapiformer (oaktat huruvida till vilken grad dessa andra terapiformer faktiskt är verksamma). Systematiska sammanställningar med uppdaterat forskningsläge utifrån dessa principer publiceras sedan dess regelbundet i England av @NationalInstituteforHealthandCareExcellence2018 och i USA av @AmericanPsychologicalAssociation2016. @Socialstyrelsen2017 ger de senaste nationella riktlinjerna för vård vid depression och ångestsyndrom i Sverige. I dessa riktlinjer är KBT-behandling näst intill uteslutande förstahandsvalet vid psykologisk behandling.

@Hofmann2012 är en översikt av meta-analyser som visar att KBT alltjämt är en av de mest effektiva terapiformerna. I deras översikt visade sig KBT effektivt för att motverka bland annat trauma- och stressrelaterade symtom, liksom depressiva och ångestrelaterade syndrom. Litteraturen stödjer att KBT har god effekt för de syndrom som @Speed2018a associerar med brister i konstruktiv självhävdelse.

<!-- Trots att evidensen för kognitiv och beteendeterapeutisk behandling vid ångestsyndrom och depressiva syndrom är god förblir majoriteten av fallen även i länder med väl utvecklad sjukvård obehandlade @Craske2017. -->

## Internet och internetbaserad vård

<!-- *detta avsnitt bör möjligen flyttas någon annanstans eller bakas in i andra avsnitt. Möjligen före avsnittet "Internetbaserad kognitiv beteendeterapi"* -->

Internet har ändrat gemene mans tillgång till information och tjänster på ett radikalt sätt. För cirka 15 år sedan använde mindre än 20% av världens befolkning internet. 2019 uppskattas det att nästan 54% av världens befolkning använder sig av internet. I Europa är motsvarande siffra 83% [@ITU2019] och enligt Internetstiftelsens rapport Svenskarna och internet [@Findahl2019] har internetanvändandet i Sverige ökat från 85% år 2010 till 95% år 2019. Nästintill hela Sveriges befolkning är aktiva internetanvändare. Fler än 8 av 10 av de som använder internet i Sverige söker även efter hälso- och medicinsk information på nätet och cirka hälften utnyttjar diverse e-tjänster relaterade till sjukvården [@Findahl2019]. 

Regeringen har som vision att Sverige år 2025 ska vara bäst i världen på e-hälsa. En del i denna vision är att kunna erbjuda internetbaserade behandlingsalternativ  [@Socialdep2016]. I dagsläget erbjuds redan internetbaserad behandling i viss utsträckning inom den svenska sjukvården [se @Socialstyrelsena]. Internetbaserad vård har flera fördelar. Flexibiliteten i var och när vårdkontakten genomförs innebär att potentiellt fler personer kan nyttja den. Vården kan potentiellt – beroende på upplägg – även finnas tillgänglig dygnet runt. Utöver detta ger digitaliserad vård tillgång till kommunikationsvägar som kan passa bättre för vissa vårdsökande jämfört med traditionell vård [@Andersson2016].

### Evidensen för internetbaserad kognitiv beteendeterapi

Internetbaserad kognitiv beteendeterapi, I-KBT, började undersökas och utvärderas kring millenniumskiftet. Under de senaste årtiondena har hundratals studier undersökt effekten av I-KBT. Idag används I-KBT som ett behandlingsalternativ inom flera olika länder som ett komplement till mer traditionella vårdalternativ [@Andersson2016]. 

Det finns i Sverige flera exempel på självhjälpsmaterial i KBT som har beforskats i form av I-KBT och sedan publicerats för allmänheten i form av självhjälpsböcker. Exempel på dessa är @Furmark2019sf, @dugas2018 och @Carlbring2011ipf. Dessa behandlingsprogram består allt som oftast av moduler (som motsvarar kapitel i självhjälpsböckerna) innehållande psykoedukativ text, övningar och hemuppgifter kopplade till klientens eller patientens besvär. Vanligtvis tilldelas deltagarna en modul per vecka. I många av dessa behandlingsprogram har även en stödbehandlare tilldelats deltagarna. Stödbehandlaren kan ge återkoppling, besvara frågor, och ge stöd allt eftersom behandlingen fortskrider [@Vlaescu2016]. Självhjälpsböcker är ett billigt sätt för en stor publik att ta del av evidensbaserad psykologisk vederhäftig kunskap. Validerade självhjälpsböcker har också potential att förbättra ansikte-mot-ansikte-behandlingar, där självhjälpsböcker kan användas som stöd för både genomförande av hemuppgifter under behandlingens gång och för vidmakthållande av behandlingseffekter.

<!-- *[Möjligen problematisera kommersialiseringen av forskningsresultat här -- men å andra sidan är det ett billigt sätt för konsumenten att få tillgång till material ... Också skriva något här om att flera landsting och även privata aktörer erbjuder allt fler behandlingsprogram över internet.]* -->

I-KBT är en effektiv behandlingsmetod för ett brett spektrum av olika besvär. I en meta-analys från 2018 – som inkluderade 64 RCT-studier – konstateras I-KBT vara effektivt för behandling av både depression, paniksyndrom, agorafobi, social fobi samt generaliserat ångestsyndrom [@Andrews2018]. Författarna konstaterade att medeleffektstorleken för internet-KBT (I-KBT) är *d* = 0,8 eller mer i jämförelse med kontrollbetingelse. Enligt resultaten tenderar också effekten att hålla i sig över tid. I-KBT är dessutom jämförbart effektmässigt med terapeutledd terapi. Både i en annan meta-analys från samma år samt i en meta-analys från ett decenium tidigare konstaterades I-KBT även likvärdigt ansikte-mot-ansiktebehandling [@Carlbring2018; @Barak2008]. Dessa resultat bekräftar tidigare fynd i samma riktning [@Andrews2010]. 

I-KBT har även visat sig vara effektivt vid behandling av PTSD [@Sijbrandij2016], insomni [@Zachariae2016] och för att minska lidandet vid olika kroniska hälsobesvär [@Mehta2019]. I-KBT är också en verksamt vid en rad olika transdiagnostiska symtom såsom stress [@Day2013], prokrastinering [@Rozental2015] och perfektionism [@Rozental2017; @Wade2019].

<!-- *Ta även med referens till @Andersson2016b ?* -->

Trots att evidensen för kognitiv och beteendeterapeutisk behandling vid ångestsyndrom och depressiva syndrom är god förblir majoriteten av fallen även i länder med väl utvecklad sjukvård obehandlade [@Craske2017]. Många kan bära på ett psykiskt lidande utan att för den skull nå upp till kriterierna för någon av diagnoserna i DSM. Och för dem som ändå skulle göra det är tillgången till vård en begränsande faktor som I-KBT kan avhjälpa [@Andrews2018].

### Användarupplevelsen och framgångsfaktorer vid I-KBT

I-KBT kan erbjuda klienter fördelar i förhållande till ansikte-mot-ansiktebehandling. I-KBT kan erbjuda en anonymitet som gör det lättare för vissa grupper att söka sig till vård [@Lundgren2018; @Rozental2020] och ger dessutom möjlighet till tidsmässig flexibilitet. Ytterligare en fördel som @Lundgren2018 uppmärksammar är att många upplever det enklare att uttrycka sig i skrift än i tal.

En nackdel med I-KBT är att vissa deltagare hindras av besvär med tekniken vilket kan försvåra deras möjligheter till att ta del av vården. En annan är att de lösare tidsramarna erbjuder möjlighet att skjuta upp eller prioritera ned internetbaserad behandling, jämfört med fysiska besök hos en kliniker [@Burke2019]. 

För att maximera oddsen för ett positivt utfall bör I-KBT-behandlingar ha tydliga inklusionskriterier samt screena och välja deltagare utifrån dessa. Framgångsrika I-KBT-behandlingar inkluderar interaktiva behandlingskomponenter, innehåller relevanta pedagogiska inslag om psykiska och kroppsliga besvär och om vad som vidmakthåller psykiska problem, liksom komponenter för att bryta vidmakthållandet av besvären [@Barak2008].

<!-- ## Verksamma komponenter i KBT -->

<!-- Innan vi fördjupar oss i behandlingsprogrammets upplägg och övriga metodfrågor vill vi stanna upp en kort stund och lyfta fram några av de mindre vedertagna teorier och modeller som inspirerade oss i vår utformning samt anpassning av behandlingsprogrammet. Dessa teorier och modeller influerade oss även i vårt förhållningssätt till deltagarna. Det är inom KBT väl etablerat att psykoedukativa inslag, formulerande av målsättning, exponering, hemuppgifter, kognitiv omstrukturering med mera är effektiva processer för att maximera behandlingsutfall [@Kazantzis2018]. -->

<!-- ### Growth mindset + undertryckande  -->

<!-- *ska få ny rubrik och bör troligen kortas ner markant* -->

<!-- Vi tog utöver dessa väletablerade inslag även med oss inspiration från forskning om utvecklande och fixerade tankesätt. Ett fixerat tankesätt är antagandet att förmågor, färdigheter samt egenskaper är fasta och oföränderliga medans ett utvecklande tankesätt är antagandet att dessa förmågor, färdigheter och egenskaper kan utvecklas och förändras. Tankesätten är ett sorts ramverk genom vilket man tolkar och förstår sig på sina erfarenheter, vilket i sin tur påverkar vilka beteenden och emotioner man uppvisar. [@Dweck1995] Ett utvecklande tankesätt kan bland annat leda till att man tar på sig fler utmaningar, fortsätter kämpa vid bakslag och att man överlag presterar bättre [@Dweck2019]. I verkligheten är ens tankesätt sällan antingen eller, utan återfinns på ett kontinuum [@Dweck1995]. Tankesätten kan beröra mer övergripande domäner, såsom personlighet och intelligens, eller mer specifika domäner, såsom ångest och emotioner. Man kan ha ett fixerat tankesätt inom en viss domän, och ett utvecklande tankesätt inom en annan [@Schroder2016]. Har man ett utvecklande tankesätt kring ångest leder det både till större motivation under en behandlings gång och till större odds för positivt behandlingsutfall [@Schroder2015; @DeCastella2015]. Utöver detta har det även visat sig att personer med ett fixerat tankesätt i större utsträckning försöker undertrycka negativa emotioner samt i mindre utsträckning omvärderar sina övertygelser i ljuset av nya erfarenheter [@Schroder2015]. Undertryckande och oacceptabelhet är särskilt vanligt hos personer som lider av ångestsyndrom och depressiva syndrom [@Campbell-Sills2006] -->

<!-- Regelbundet användande av undertryckande är kopplat med flertalet negativa följder, bland annat: mer upplevande av negativa emotioner (och mindre upplevande av positiva emotioner), större undvikande av nära relationer, mindre socialt stöd, lägre självförtroende och sämre upplevt generellt välmående överlag [@Gross2003].  -->

<!-- Den aktuella studien hade varken tankesätt eller undertryckande som huvudfokus, men vi var icke desto mindre influerade av dessa teorier i vårt utformande och anpassade av behandlingsprogrammet. Vi antog att ifall behandlingsprogrammet kan utformas på så sätt att deltagarna hjälps från ett fixerat tankesätt mot ett mer utvecklande tankesätt borde det både leda till en reduktion i negativa symtom och i frekvens av emotionsundertryckande. Allteftersom ett mer utvecklande tankesätt formas bör alltså acceptans för deltagarnas emotioner och ångest öka tillsammans med en insikt i att emotionerna och ångesten går att bemöta och bemästra. -->

<!-- Potentiellt använda DeCastella2015 som brygga in i hur variation i exponering (där man inte undantrycker sina känslor) och att närma sig obehaget (och i samma veva motbevisar sitt fixed mindset om ens ångest och ens relation till den) leder till symtomlindring och ökat välmående (Craske2008, Knowles2019, Blakey2016, Sewart2019).  -->

<!-- ### Acceptans av osäkerhet & Variation i exponering -->

<!-- *Hur saklig bör en bakgrund vara och hur mycket av "oss själva" och vad "vi ville uppnå" och hur vi tänkte kan man släppa in? Blir det egentligen mer "metoddel" av det hela när vi börjar prata om vårt förhållningssätt till deltagarna och vad vi ville "uppnå"?* -->

<!-- *kommande stycken behöver vävas ihop till ett mer kongruent stycke med en tydligare röd tråd som resulterar i ett tydligare budskap om vad vi vill ha sagt här* -->

<!-- De Castella m. fl. [-@DeCastella2015] konstaterade även att undertryckandet av känslor är tydligt kopplad till sämre effekt av exponering. Detta är i linje med mycket annan forskning. Att undertrycka känslor är ett säkerhetsbeteenden och säkerhetsbeteenden – det vill säga beteenden som förhindrar, undviker eller minimerar obehag i en given situation – är ett väletablerat fenomen som har konstaterats vara både en del i utvecklandet och bibehållandet av ångestdriven psykopatologi [@Blakey2016].  -->

<!-- Utöver säkerhetsbeteenden och dess påverkan på exponeringsresultatet finns det ytterligare några fenomen som är värda att beakta. Förväntingar och förutsägelser som individer tenderar att ha inför exponering är allt som oftast inkorrekta och desto större diskrepansen är mellan en indivds förväntningar och individens faktiska upplevelse, desto större är oddsen för nyinlärning [@Craske2008; @Sewart2019].  -->

<!-- Att exponera sig för det som väcker obehag leder även hos många till mycket osäkerhet. Denna osäkerhet leder inte ovanligen till överdrivet förberedande, **reassurance-seeking (översätt hur? Tröstsökande, försäkrande, sökande av uppmuntran? Något annat?)** eller andra beteenden som ökar upplevelsen av kontroll i situationen. Det är dock en viktig nyinlärningsprocess att få uppleva denna osäkerhet – och samtidigt få lärdomen att denna osäkerhet både är ofarlig och hanterbar. Att bibehålla osäkerhet under exponeringstränandet går att göra genom att variera vilka aversiva stimuli som presenteras och i vilka situationer som dessa stimuli presenteras [@Sewart2019, @Knowles2019, @Craske2008]. -->

<!-- Lyckad exponering tenderar att vara en ombytlig exponering där obehag väcks, säkerhetsbeteenden avstås och förväntningar bryts [@Craske2008; @Blakey2016; @Knowles2019 @Sewart2019]. -->

<!-- Genom att förespråka exponering där deltagarna (1) sätter tydliga förväntningar på vad de tror ska hända, (2) avstår ifrån säkerhetsbeteenden kombinerat med (3) **variabilitet (pot. istället föränderlighet eller ombytlighet)** i exponeringen ville vi uppnå maximal potential för nyinlärning. -->

<!-- Variability throughout exposure (which enhanches practice of tolerating uncertainty), Wean safety signals and safety behaviors, Mismatch with expectancies -->

<!-- ### Emotionellt/upplevelsmässigt undvikande -->

<!-- *@Pittig2014 -- skriv om detta!* -->

<!--
Individuals avoid stimuli which are associated with aversive experience to preserve safety. However, behavioral avoidance also causes impairments and prevents the individual from attaining positive rewards. Little is known about the link between fear acquisition and the development of behavioral avoidance in the presence of potential rewards. Therefore, two experiments investigated the impact of fear conditioning on a subsequent gambling task. In an experimental group (n = 30) advantageous choices (higher reward probability) were linked to a fear-relevant stimulus that was associated with an aversive unconditioned stimulus (US) during fear conditioning (conditioned stimulus, CS+). A disadvantageous choice (lower reward probability) was, however, linked to a safe stimulus that was never associated with the US (CS-). In a control group (n = 25), fear conditioning was followed by a similar gambling task with novel stimuli. A second experiment focused on individual predictors of avoidant decisions (n = 81). Compared with the control group, individuals in the experimental groups avoided the advantageous CS + choice despite fewer gains. The predictor analysis further clarified that avoidant decisions were pronounced in highly trait anxious participants who exhibited higher fear responses. On the other hand, findings also indicated a reduction in absolute avoidance across the task. Combined, these findings demonstrate that fear conditioning can lead to avoidant decision making, especially in vulnerable individuals. The resulting costs parallel impairments caused by behavioral avoidance. Such an emotional decision-making style may be a link between aversive experience and the development of habitual pathological avoidance. Introducing rewards for approach, however, may counteract avoidant decisions.
-->

<!-- *@Sewart2019 -- varians* -->

<!-- *Ett stycke om vikten av variation i exponering kommer antagligen att dyka upp här. Referenser bl a (Craske2008) (Knowles2019) (Blakey2016) (Sewart2019)* -->

*Tydligt formulerade frågeställningar avslutar bakgrunden. De nedan är direkt kopierade från vår etikansökan och skall arbetas om till mer lättsmält text. Åtminstone bakas in i ett för bakgrunden avslutande stycke*

*Primär frågeställning:*
*Är I-KBT utan terapeutstöd non-inferior I-KBT med terapeutstöd vad det gäller ökning av konstruktiv självhävdelse och minskning av passiv och aggresiv självhävdelse?*


*Sekundära frågeställnigar:*
*Är kontrollgrupp inferior I-KBT med terapeutstöd och/eller I-KBT utan terapeutstöd vad det gäller ökning av konstruktiv självhävdelse och minskning av passiv och aggressiv självhävdelse?*

*Vilka patientfaktorer påverkar effektiviteten av endera eller båda behandlingsalternativen (prediktorer/moderatorer)?*

*Vilka faktorer inom behandlingsalternativen påverkar deras effekt (mediatorer)?*

# Metod

## Design

Sample-storleken för varje grupp bestämdes till n = 70 med en powerberäkning innan rekrytering påbörjades. I studien planerade manipulationer, variabler, mättillfällen och insamlad data har använts i de efterföljande analyserna utan selektion i efterhand. Såväl randomiseringen som exkluderade deltagare från studien, randomiseringen av 210 deltagare till sina respektive grupper samt randomiseringen av deltagarna med behandlingsstöd till respektive behandlare gjordes av oberoende tredje part vid Stockholms Universitet med hjälp av internetbaserade randomiseringstjänster (www.random.org för exkluderingen och randomiseringen till respektive behandlare samt www.sealedenvelope.com för randomiseringen till de tre grupperna). Deltagarna informerades via den webbaserade plattformen om exkludering eller vilken grupp de tillhörde. 

### Rekrytering

Rekrytering skedde mellan 28 januari och 5 februari 2020. Studien annonserades på sociala medier (www.facebook.com, www.twitter.com, www.linkedin.com samt www.instagram.com). Den annonserades även på diverse andra webbplatser (t ex www.studie.nu). De som ville veta mer om studien hänvisades till studiens hemsida (www.respektikvadrat.se). Där fanns information om hur studien skulle gå till, vilka inklusions- samt exklusionskriterierna var och när studien startade. Det fanns även information om vilka som var involverade i studien samt kontaktuppgifter till studieansvarig. Deltagarna anmälde sitt intresse genom att uppge sin e-postadress. I samband med att deltagarna hade möjlighet att anmäla sitt intresse presenterades de även med information kring potentiella risker med att delta, sekretess, datasäkerhet, datahantering samt att deltagandet är frivilligt och kan avbrytas när som helst. När deltagarna väl anmält sitt intresse skickades en länk via e-post med självskattningsformulär att besvara elektroniskt. Formulären frågade efter generellt välmående, nedstämdhet, ångest, socialfobiska tendenser samt egenupplevd självhävdelse. Deltagarna fick även fylla i demografiska frågor samt frågor om erfarenhet av tidigare psykologisk behandling, motivation till att delta i den aktuella studien samt om pågående medicinering. Deltagarna hade även möjligheten att i fritext informera om de ansåg att det fanns något annat som var nödvändigt att beakta vid bedömningen.

### Deltagare

Som framgår av figur \@ref(fig:flow) så anmälde totalt 657 personer intresse till studien varav 464 personer slutförde hela screeningsprocessen. Av dessa exkluderades 126 personer då de uppfyllde något av exklusionskriterierna. De kvarvarande 338 personerna erbjöds plats i studien. Av dessa bejakade 253 sin plats. 43 personer exkluderades från behandlingen genom randomisering så att 210 inkluderades. De deltagere som exkluderades via randomisering erbjöds tillgång till materialet på samma sätt som kontrollgruppen fick det – men med skillnaden att deras resultat ej inkluderats i beräkningarna. Vid behandlingsstart hade alltså studien 210 deltagare. Under behandlingens gång framkom det att fem deltagare (n = 3 från gruppen `r xg1` och n = 2 från gruppen `r xg3`) hade pågående psykologisk behandling. Dessa deltagare har fått fullgå behandlingen på oförändrade villkor, men deras resultat har exkluderats från analysen. Utöver detta bad en deltagare från gruppen `r xg2` om att få bli exkluderad från studien. Denna deltagare bad även om att hens data ej skulle användas. Dessa sex deltagare har exkluderats från alla statistiska beräkningar.

```{r flow, out.width="100%", fig.align="center", out.extra='', fig.cap='Flödesschema över inklusion, exklusion (med kriterier) samt bortfall.'}

knitr::include_graphics("flow.pdf")

```

#### Inklusionskriterier

För att delta krävdes det att man var svensk medborgare, minst 18 år gammal, hade tillgång till en internetuppkoppling samt att man behärskade svenska i tal och skrift. Alla deltagare som erbjöds plats i studien blev informerade om detta via den webbaserade plattformen de använt sig av för att anmäla sitt intresse och fylla i screeningen. Deltagarna informerades om inklusion en vecka före studiestart.

#### Exklusionskriterier

De personer som skattade 15 eller mer på självskattningsformuläret PHQ-9 exkluderades. Utöver detta exkluderades de deltagare som inom en tremånadersperiod innan behandlingsstart gjort förändringar i sin psykofarmakabehandling. Även personer som uppgav att de hade pågående psykologisk behandling exkluderades. Slutligen exkluderades de personer som i frisvar under screeningsprocessen tydligt uppgav att de hade tidsbrist och/eller låg motivation till behandlingen. Alla personer som exkluderades blev informerade om detta via den webbaserade plattformen de använt sig för att anmäla sig till studien. När det var tillämpbart hänvisades exkluderade personer till andra vårdgivare.

#### Demografisk data

```{r def demdata}

x1 <-
  c(
    "Kvinna",
    "M",
    "SD",
    "Singel",
    "Sambo",
    "Gift",
    "Annat",
    "Folkskola/grundskola",
    "Gymnasium",
    "Yrkesutbildning",
    "Universitet/högskola (pågående)",
    "Universitet/högskola (avslutad)",
    "Annat",
    "Studerande",
    "Arbetande",
    "Arbetslös",
    "Föräldraledig",
    "Pensionär",
    "Sjukskriven",
    "Annat",
    "Ja, tidigare",
    "Ja, pågående",
    "Nej",
    "Ja",
    "Nej"
  )

x2 <-
  c(
    79.1,
    41.2,
    8.8,
    35.8,
    25.4,
    28.4,
    10.4,
    0,
    9.0,
    4.5,
    15.0,
    70.0,
    1.5,
    11.9,
    76.1,
    4.5,
    0,
    0,
    1.5,
    6.0,
    9.0,
    21.0,
    70.0,
    59.7,
    40.3
  )

x3 <-
  c(
    92.8,
    43.2,
    9.3,
    27.6,
    17.4,
    49.3,
    5.7,
    0,
    7.2,
    7.2,
    10.1,
    73.9,
    1.5,
    5.6,
    76.9,
    0,
    3.0,
    4.3,
    3.0,
    7.2,
    17.4,
    16.0,
    66.6,
    62.3,
    37.7
  )

x4 <-
  c(
    91.2,
    41.1,
    8.8,
    36.8,
    36.8,
    19.1,
    7.3,
    1.5,
    10.3,
    7.5,
    7.5,
    70.2,
    3,
    7.4,
    73.5,
    4.4,
    0,
    0,
    5.9,
    8.8,
    7.4,
    16.2,
    76.4,
    61.8,
    38.2
  )

x5 <-
  c(
    87.8,
    41.2,
    8.8,
    33.3,
    20.6,
    38.2,
    7.9,
    0.5,
    8.8,
    6.4,
    10.7,
    71.6,
    2.0,
    8.3,
    75.5,
    2.9,
    1.0,
    1.5,
    3.4,
    7.4,
    11.4,
    17.6,
    71.0,
    61.3,
    38.7
  )

demdata.tabell <- cbind.data.frame(x1,x2,x3,x4,x5)

colnames(demdata.tabell) <-c("","Självhjälp (n=67)","Med stöd (n=69)","Väntelista (n=68)","Totalt (n=204)")

```

De `r length(r2.wide.data$subject)` deltagare vars data används i den här studien var mellan 20 och 65 år gamla med en medelålder på 41,8 år (standardavvikelse 8,8). En betydande majoritet (87,8&nbsp;%) identifierade sig som kvinnor, övriga som män. Knappt tre fjärdedelar av deltagarna har avslutade universitets- eller högskoleutbildningar (71,6&nbsp;%) och tre fjärdedelar av deltagarna var vid behandlingens start arbetande (75,5&nbsp;%). Mer än hälften av deltagarna (61,3&nbsp;%) hade tidigare erfarenheter av psykologisk behandling. Av dessa hade majoriteten (64,8&nbsp;%) tidigare erfarenheter av KBT. Knappt en tredjedel av alla deltagare (29,0&nbsp;%) hade erfarenhet av psykofarmaka. Vid behandlingens start stod 17,6&nbsp;% på något slags psykofarmaka. Totalt 3,4&nbsp;% av deltagarna var vid behandlingsstart sjukskrivna. För att se de demografiska faktorernas fördelningar i respektive grupp, se tabell \@ref(tab:demdata).

(ref:dem) Demografisk data hos deltagarna, redovisad per grupp samt för alla studiens deltagare.

```{r demdata, out.width="100%", tab.align="center"}

svkable(demdata.tabell, booktabs = T, caption = "(ref:dem)", linesep = "", align="lrrrr") %>%
  kable_styling(full_width = F) %>%
  column_spec(2, width = "5em") %>%
  column_spec(3, width = "5em") %>%
  column_spec(4, width = "5em") %>%
  column_spec(5, width = "5em") %>%
  pack_rows("Kön (%)", 1, 1, bold = F) %>%
  pack_rows("Ålder (år)", 2, 3, bold = F) %>%
  pack_rows("Civilstånd (%)", 4, 7, bold = F) %>%
  pack_rows("Utbildning (%)", 8, 13, bold = F) %>%
  pack_rows("Sysselsättning (%)", 14, 20, bold = F) %>%
  pack_rows("Användning psykofarmaka (%)", 21, 23, bold = F) %>%
  pack_rows("Tidigare psykologisk behandling (%)", 24, 25, bold = F)

```

### Behandlarstöd

En av de tre grupperna fick tillgång till behandlarstöd. Deltagarna i denna grupp blev randomiserade till en av de två behandlarna. Varje behandlare hade i och med detta behandlingskontakt med 35 deltagare var. Behandlarna var studenter vid Stockholms Universitet. Båda behandlarna gick sista terminen på psykologprogrammet och hade en grundläggande psykoterapiutbildning i KBT. Under hela studiens gång hade behandlarna tillgång till handledning av en legitimerad psykolog med drygt 20 års erfarenhet av internetbaserad psykologisk behandling.

Behandlarstöd bestod av veckovis skriftlig kontakt med deltagarna via den krypterade webbaserade plattformen `r xiterapi`. Stödet bestod av återkoppling på genomförda övningar, uppmuntran, validering, psykoedukation samt svar på de frågor deltagarna ställde. Tidsåtgången var cirka 15 minuter per deltagare och vecka. De två andra grupperna hade inte tillgång till behandlarstöd men fick kontaktuppgifter till studieansvarig för eventuella administrativa frågor.

### Primära utfallsmått

#### Självhävdelsestil

En inför den här studien gjord svensk översättning av självskattningsskalan Adaptive and Aggressive Assertiveness Scales [AAA-S; @Thompson2011] användes för att mäta vilka metoder för självhävdelse som deltagarna använde sig av. Skalorna utgörs av 30 påståenden som besvaras med en 6-gradig likertskala där 0 motsvarar ”aldrig” och 5 motsvarar ”alltid”. Svaren räknas samman till två skalor, en för aggressiv självhävdelse och en för konstruktiv (adaptiv) självhävdelse. Hög poäng på delskalan för aggressiv självhävdelse indikerar ett aggressivt självhävdande beteendeemönster och hög poäng på delskalan för konstruktiv självhävdelse indikerar ett konstruktivt självhävdande beteendemönster. (Låga poäng på båda går att tolka som passiv självhävdelse.) En fördel med AAA-S jämfört med andra skalor som mäter självhävdelse är att den gör explicit skillnad mellan konstruktiv och aggressiv självhävdelse. Adaptive- och Aggressiveness-skalorna har god intern reliabilitet (α = 0,93 respektive α = 0,88). Den svenska versionen var inte validerad inför studiestart.

### Sekundära utfallsmått

#### Depression

Skattningsskalan Patient Health Questionnaire 9-Item Scale [PHQ-9; @Kroenke2010] användes för att mäta symtom på depression. Det är en självskattningsskala bestående av nio frågor som besvaras med en 4-gradig likertskala där 0 motsvara ”Inte alls”, 1 ”Flera dagar”, 2 ”Mer än hälften av dagarna” och 3 ”Nästan varje dag”. Utöver dessa nio frågor ställs en fråga om funktionspåverkan av symtomen. Summan på de nio första frågorna summeras. Maximal totalpoäng på PHQ-9 är 27. En summa på 0–4 indikerar minimal allvarlighetsgrad/ingen depression, 5–9 mild allvarlighetsgrad, 10–15 måttlig allvarlighetsgrad och 15–27 svår allvarlighetsgrad [@Kroenke2010]. I den föreliggande studien exkluderades de individer med ett resultat ≥15, då poäng mellan 15–27 tyder på att egentlig depression kan föreligga. Skalan bedöms ha en hög intern reliabilitet [α = 0,89; @Kroenke2001a]. Det har även visat sig att de psykometriska egenskaperna föreligger vid administrering online [@Titov2011].

#### Ångest

Symtom på ångest mäts genom Generalised Anxiety Disorder 7-item scale [GAD-7; @Kroenke2006]. Skalan består av sju stycken frågor rörande symtom på ångest de senaste som besvaras på en 4-gradig likertskala där 0 står för ”Inte alls”, 1 för ”Flera dagar”, 2  för ”Mer än hälften av dagarna” och 3 för ”Varje dag”. Svaren på de sju frågorna summeras. Maximal totalpoäng på GAD-7 är 21. Tröskelvärden för mild, måttlig och allvarlig ångest ligger vid 5, 10 respektive 15 [@Kroenke2010]. Skalan har god intern reliabilitet (α = 0,92) och hög test-retest-reliabilitet (r = 0,83).

#### Social Ångest

Symtom för social ångest mättes med Liebowitz Social Anxiety Scale [LSAS-SR; @Fresco2001]. I självskattningsskalan presenteras 24 situationer som besvaras på två stycken 4-gradiga likertskalor. Den ena skalan frågar om mängd rädsla eller ångest i respektive situation där 0 motsvarar ”Ingen”, 1 ”Mild”, 2 ”Måttlig”, och 3 ”Stark”. Den andra skalan frågar om mängd undvikande av respektive situation där 0 motsvarar ”Aldrig (0%)”, 1 ”Ibland (1–33% av tiden)”, 2 ”Ofta (33–67% av tiden), och 3 ”Vanligtvis (67–100% av tiden)”. Svaren på alla frågor summeras. Maximal totalpoäng på LSAS-SR är 144. Vid en totalpoäng på över 30 föreligger troligen social fobi. Vid en totalpoäng på över 60 föreligger troligen generaliserad social fobi. Skalan har god intern reliabilitet (α = 0,96).

#### Allmänt psykiskt välmående

Självskattningsskalan Välmåendeskalan [VS; @Braconier2015], användes för att mäta deltagarnas allmänna psykiska välmående. Skalan består av 18 frågor om mående den senaste veckan. Frågorna besvaras på en 5-gradig likertskala där 0 motsvarar ”Aldrig”, 1 ”Sällan”, 2 ”Ibland”, 3 ”Ofta” och 4 ”Mycket ofta”. Svaren på alla frågor summeras. Maximal totalpoäng på VS är 72. En hög poäng anger en högre grad av upplevt välmående. Skalan har god intern reliabilitet (α = 0,93) och hög test-retest-reliabilitet (r = 0,8).

#### Självhävdelsestil

Utöver AAA-S användes även en svensk översättning av The Rathus Assertiveness Schedule [RAS; @Rathus1973] för att samla in information om deltagarnas självhävdelsestil. Självskattningsskalan består av 30 frågor som besvaras på en 6-gradig likertskala där –3 motsvarar ”stämmer inte alls” och 3 motsvarar ”stämmer helt”. Svaren på alla frågor summeras. Maximal totalpoäng på skalan är 90. En hög poäng indikerar hög grad av självhävdelse. Den svenska översättningen gjordes inför den aktuella studien. Den svenska versionen var inte validerad inför studiestart. Aktuella normer från @Thompson2011 användes i den här studien, som också rapporterar god intern reliabilitet för Rathus (α = 0,87).

## Interventionen

Interventionen är utformad med självhjälpsmaterialet *Assert Yourself* [@michel2008] som grund. Materialet är framtaget av Center for Clinical Interventions (CCI) i delstaten Western Australia, Australien. 

I självhjälpsmaterialet får läsaren lära sig skillnaden mellan olika typer av självhävdelse (konstruktiv, aggressiv, passiv, passiv-aggressiv), och hitta egna skäl att hävda sig själv bättre och mer konstruktivt. Delar av materialet är inspirerat av och citerar självhjälpsböcker som @alberti2017your, @gambrill1975assertion, @ward2018assertiveness, @mckay2005self och @smith1975say.

I *Assert Yourself* föreskrivs självhävdande beteenden utifrån de teoretiska antagandena i @wolpe1990practice om reciprok inhibition och klassisk betingning: Genom att träna på att i ord och handling uttrycka det som i relationen till en annan person väcker ångest (exempelvis undertryckt ledsenhet eller ilska) kan klienten på sikt få minskade besvär med autonoma ångestresponser. @Wolpe1952 förespråkar träning på att uppleva de ångestväckande autonoma responserna (känslorna) *in-vivo* och understryker att föreskrivna beteendena inte handlar om att "låtsas", utan att på sikt inhibera dem genom självhävdelse. För fall då en fysisk motpart saknas, och ångesten väcks av till exempel platser, objekt eller ord, föreslår @Wolpe1951 istället avslappning som ett sätt att inhibera ångestresponsen, utifrån rationalen att det är omöjligt att känna ångest och samtidigt vara avslappnad.

<!-- (@Wolpe2952 diskriminerar inte mellan aggressiv och adaptiv självhävdelse, och uppseendeväckande nog uttrycker författaren sig så här: "*For this reason it is quite often necessary for the patient to be guided towards achieving factual dominance in his encounters with those who disturb him by employing subtle manoeuvres in which aggression is not outwardly expressed*".) -->

Självhjälpsmaterialet ger också rationalen för kognitiv omstrukturering med metoder från @beck1979cognitive, @Clark1986, @clark1995cognitive och @powell2017mental. Kognitiv omstrukturering uppnås enligt dessa genom att utmana negativt tänkande och att pröva giltigheten av det negativa tänkandet i verkliga livet. Genom att planera och utföra beteendeexperiment får deltagaren hjälp att pröva giltigheten av egna negativa tankar och därmed öka responsmöjligheterna i olika mer eller mindre pressande situationer. 

Utöver detta innehåller arbetsmaterialet ett avsnitt om progressiv muskelavslappning, med syftet att hjälpa läsaren att känna igen spänning i kroppen, sänka den allmänna spänningsnivån och träna på en aktiv coping-teknik för stressande lägen. Avslappningskapitlet innehåller instruktioner för en progressiv och tillämpad avslappning, snarlika de som beskrivs i @ost2006tillampad.

Materialet avslutas med ett antal kapitel för olika problemområden (säga nej, hantera kritik, hantera besvikelser, ta emot och ge komplimanger). Dessa kapitel innehåller psykoedukativa inslag, inslag av kognitiv omstrukturering och planering och uppföljning av beteendeexperiment enligt ovan.

### Anpassningar och tillägg

Materialet är översatt och anpassat till svenska förhållanden av TH med tillstånd av författaren och CCI. I samband med anpassningen av översättningen till I-KBT-moduler i plattformen `r xiterapi` modifierade och utökade TH och PT materialet med det dubbla syftet att förenkla administrationen av materialet via internet kompletterade det med motiverande inslag för byta undvikande av antecedenter för ångest med aktivt deltagande i de aktiviteter som deltagaren värdesätter.

#### Ökat fokus på beteendeexperiment in vivo  

Originalmaterialet innehåller avsnitt för både vägledd kognitiv omstrukturering i terapirummet och kognitiv omstrukturering via beteendeexperiment. Kognitiv omstrukturering går vanligtvis till så att klienten i hemläxa fyller i ett formulär där hen identifierar hindrande tankar, känslor och beteenden (inklusive undvikande- och flyktbeeteenden, så kallade säkerhetsbeteenden) i situationen. Klienten ombeds också fylla i identifierande hjälpsamma tankar som kan balansera de så kallade negativa automatiska tankarna som är uttryck för förmodade livsregler och grundantaganden om den egna förmågan och andras avsikter. Klienten får också skatta sin nivå av obehag/ångest både och före efter identifikationen av de balanserande tankarna. För Respekt i kvadrat har avsnitten för vägledd kognitiv omstrukturering förenklats, utifrån bedömningen att dessa inslag hade krävt någon form av stöd för samtliga grupper -- kanske även mer än de 15 minuters stöd per vecka som hade avsatts för varje deltagare i gruppen `r xg2`: Utifrån behandlarnas (begränsade) erfarenhet av kognitiv omstrukturering har klienter mer eller mindre lätt för att strukturerat identifiera de olika delarna av formulär för kognitiv omstrukturering, och kräver mer eller mindre stöd i processen. Det finns också anledning att tro att det för en person med ångestrelaterat lidande -- som för huvuddelen av deltagarna i programmet -- är betydligt enklare än för en nedstämd eller deprimerad person att finna situationer som är lämpliga att träna i; ångest kan i sig ses som en signal för nyinlärning [@Barrett2016a]. Formulären för kognitiv omstrukturering har i Respekt i kvadrat ersatts av enklare situationsregistreringsformulär med kartläggning av undvikande, som lägger grund för därpå följande planering av beteendeexperiment. 

#### En neurovetenskaplig och kontextuell inramning av \'kognitioner\'

Överlag har ordet för den enligt kognitiv omstrukturering verksamma komponenten \'tankar\' i texten ersatts av ordet \'förutsägelser\'. En negativ förutsägelse i en specifik situation (exempelvis om den egna förmågan att klara av upplevelsen av ångest eller vilken konsekvensen ska bli av konstruktiv självhävdelse) är förankrad i den specifika kontexten; \'negativa automatiska tankar\' kan i enlighet med principerna i @beck1979cognitive förväxlas med \'livsregler\' och \'grundantaganden\' (som kan betraktas som mer eller mindre generaliserade förutsägelser).

Ordvalet är dessutom i linje med aktuell förståelse enligt paradigmet prediktiv kodning om den övergripande funktionen av det centrala nervsystemet (detta hopp mellan analysnivåer får snart sin förklaring). Funktionen är att med hjälp av ytterst begränsade sensoriska indata guida betydligt mer omfattande neuronal *top-down*-aktivitet för att predicera organismens yttre såväl som inre kontext [@Pezzulo2015; @Clark2016], inklusive egen motoraktivitet. Enligt detta synsätt är exempelvis den samlade upplevelsen av ångest (kroppsreaktioner, tankar, beteenden) detsamma som *förutsägelser* om bristande resurshushållning [@FeldmanBarrett2009]. En person som på så sätt uppfattar miljön som aversiv kan mobilisera resurser för att sätta sig i säkerhet. Men om förutsägelsen är felaktig, enkelt uttryckt på grund av allt för stort inflytande av kortikal *top-down*-aktivitet på bekostnad av sensorisk känslighet för *bottom-up*-aktivitet, riskerar individen att fastna i förutsägelser om brister i energiregleringen. Dessa blir självuppfyllande profetior genom kombinationen av alltför långvarig allostatisk belastning och undvikande som gör att organismen går miste om belöningar och återhämtning. @FeldmanBarrett2009 sammanbryggar elegant den aktuella neurovetenskapen med det moderna inlärningsteoretiska perspektivet på ångest och depression, där den gemensamma vidmakthållande faktorn är undvikande -- beteendemässigt och upplevelsemässigt.

Utifrån *tidigare* erfarenheter kan en individ ha giltiga och begripliga upplevelser av ångest och rädsla som leder till undvikande *här och nu*. Detta kan i sin tur göra att individen går miste om sådant som hen värdesätter -- exempelvis att hävda sina åsikter, få mer tid till egna intressen, få närhet och andra naturliga förstärkningar för stanna-kvar-och-märk-att-ångesten-går-över-beteenden. 

<!-- I Respekt i kvadrat ligger fokus på aktivering av beteenden i enlighet med klientens värderade riktning. Syftet med programmet är att hjälpa deltagaren att genom att genomföra beteendeexperiment så snabbt som möjligt och i så många svåra situationer som möjligt.  -->

#### Metoder för att bryta rädsloinlärt undvikande

Den stora utmaningen i behandling av ångestsyndrom är att överbrygga undvikandet som följer av rädsloinlärning. @Ohman2001 konstaterar att rädsloinlärning inte så lätt går att påverka med kognitiv kontroll i skarpt läge, inte minst för att de neuronala rädslokretsarna vid amygdala ligger så djupt förankrade i limbiska delar av hjärnan och mer eller mindre lever sitt eget liv. Det finns fler sätt att gå runt problemet: 

- värden, långsiktiga skäl att uppsöka sit
- direkt kontignent belöning, ex återkoppling och uppmuntran från terapeut

@FeldmanBarrett2009 hypotetiserar att KBT hjälper genom att uppdaterara de 'priors' som ...

meta-perspektiv på inlärning som är symptomatiskt med ett affektfokus dweck

<!-- 2) och genom tillägg av motiverande avsnitt bryta undvikande -->


<!-- 3) för beteendeexperiment/beteendeaktivering -->
emotionellt undvikand

. Båda dessa justeringar syftade till att förenkla administrationen av materialet över internet, samt att bättre rikta in materialet i enlighet med rationalen för beteendeexperiment -- det är genom att i praktiken testa sina förutsägelser och dra slutsatser om både utfall och egen förmåga som oddsen för ökat engagemang i livet förbättrats. 

#### Ökad interaktivitet för bättre utnyttjande av webbmediet

Utöver materialet i boken innehåller interventionen dessutom motiverande inslag i form av text och illustrationer samt länkar till fördjupningsmaterial, videofilmer med konversationer och rollspel mellan PT och TH, för programmet framtagna videofilmer och ljudfiler med avslappningsövningar, inbäddade externa videoklipp och ljudfiler samt ett stort antal nya interaktiva övningar, bland annat för veckovis uppföljning av konstruktiv självhävdelse, övningar för för återfallsprevention och vidmakthållande av behandlingseffekter samt utvärderingsformulär av veckans innehåll.

Se tabell \@ref(tab:intervention) för en översiktlig genomgång av innehållet i modulerna i Respekt i kvadrat.

 <!-- [inspirerade av bland annat @Hayes2006a; @Dahlin2016] -->

(ref:interv) Översiktlig beskrivning av interventionen Respekt i kvadrat.
(ref:kap1) Kapitel 1 av *Assert Yourself* [@michel2008] med utökningar

```{r intervention, fig.align="center"}

Vecka <- c("1","2","3","4","5","6--7","8")

Tema <- c(
  "Socialisering till programmet, psykoedukation om självhävdelse, kartläggning av besvär, formulering av målsättning för programmet",
  "Psykoedukation kommunikationsstilar motiverande inslag om nyinlärning, träning i progressiv avslappning del 1",
  "Motiverande avsnitt om att bryta undvikande, introduktion till beteendeexperiment, planering beteendeexperiment, träning i progressiv avslappning del 2",
  "Uppföljning beteendeexperiment, rational för mängdträning, nya beteendeexperiment, övning i kort version av progressiv avslappning",
  "Avslappningsövningar, uppsamlingsvecka för pågående beteendeexpriment/mängdträning, val av fördjupningsområde",
  "Fördjupningsområden med beteendeexperiment/mängdträning: säga nej, hantera kritik, hantera besvikelser, hantera komplimanger",
  "Kartläggning framgångsfaktorer, planering för vidmakthållande inklusive fortsatt mängdträning och återfallsprevention")

Innehall <- c(
  "(ref:kap1)",
  "Kapitel 2 med utökningar om inlärning och motivation",
  "Kapitel 3 med modifieringar och utökningar om fördelar med att bryta undvikande",
  "Kapitel 4 med utökningar",
  "Kapitel 5 med utökningar",
  "Kapitel 6, 7, 8, 9 med smärre justeringar",
  "Kapitel 10 med modifieringar och utökningar"
)

intervention.tabell <- cbind.data.frame(
  "Vecka"=Vecka,
  "Rational och innehåll"=Tema,
  "Material"=Innehall
  )

svkable(intervention.tabell, booktabs = T, caption = "(ref:interv)", linesep = "", align="rll") %>%
  kable_styling(full_width = F) %>%
  column_spec(1, width = "2em") %>%
  column_spec(2, width = "22em") %>%
  column_spec(3, width = "12em") %>%
  row_spec(c(1:7), extra_latex_after = "\\addlinespace")

```

## Behandlingsplattformen

I studien användes behandlingsplattformen `r xiterapi` Det är en plattform som använts upprepade gånger vid forskning på internetbaserade psykologiska interventioner och behandlingar. Plattformen använder sig av tvåfaktorsautentisering och är krypterad. I rådande fall innebar det att deltagarna blev tilldelade en anonym studiekod till vilken de valde ett eget lösenord. Vid varje inloggningstillfälle skickades sedan engångskoder till deras mobiltelefoner per SMS.

Alla deltagare fyllde i för-, halvtids- och eftermätning via plattformen. Alla moduler och övningar gick att nå via plattformen. De deltagare som tillhörde gruppen `r xg2` konverserade uteslutande med sina behandlare via plattformens meddelandefunktion.

## Etiska aspekter

Den föreliggande studien godkändes av etikprövningsnämnden. Diarienummer för etikansökan är 2019-05165. Studien förregistrerades på https://clinicaltrials.gov/ct2/show/NCT04240249. 

Deltagarna blev via studiens hemsida informerade om att allt deltagande var frivilligt och att de kunde avbryta sitt deltagande när som helst. All information samlades in under sekretess och i enlighet med personuppgiftslagen samt GDPR. Deltagandet var helt anonymt och all insamlad data var kopplad till den anonyma studiekod som genererades för varje deltagare. Vid exkludering från studien informerades deltagaren om anledningen samt fick rekommendationer (t ex om vart hen kunde vända sig för att söka vård). Vid tecken på svår depression rekommenderades deltagarna att uppsöka psykiatrisk vård. Under hela studiens gång hade deltagarna möjlighet att kontakta studieansvarig per telefon samt post.

## Analys

Vi använde `r cite_r("r-references.bib")` för samtliga analyser.

### Reliabel förändring och klinisk signifikans

Ofta används ofta signifikanstestning för att avgöra om en skillnad i exempelvis medelvärden mellan två grupper är tillräckligt stor för att det ska gå att säga om en förändring har skett i statistisk mening. Kompletterat med ett mått på effektstyrka går det att kvantifiera förändringen, exempelvis för att kunna bedöma om skillnaden också är relevant i praktiken, eller för att jämföra eller slå samman (exempelvis i en metastudie) result från en studie med en annan.

<!-- Det finns flera alternativ, både på grupp- och invididnivå. @Jacobson1991 ger exempel från litteraturen: man kan beräkna den andel av alla i gruppen som har förbättrats utifrån något slags kriterium -- exempelvis vid subjektiv bedömning av närstående eller vänner, av andra eller självupplevd eliminering av problematiska symtom eller kanske på samma grunder konstaterade tillägg av "normalfunktion" vid slutet av terapin. -->

För att avgöra om en viss *individ* i har förbättrats i en viss behandling i klinisk mening kan kriterierna *reliabel förändring* och *klinisk signifikans* med fördel kombineras. Det förra ger en bild av om en förändring mellan två mätpunkter är tillräckligt stor i relation till populationsvariansen (som kan hämtas från normdata) för att kunna betraktas som en verklig förändring och inte bara ett slump- eller mätfel. Den senare ger en bild av om hur de absoluta eftermätningsvärdena förhåller sig till medelvärdet för antingen en subklinisk population eller en klinisk population (som också kan hämtas från normdata) [@Jacobson1991].


Genom att rapportera frekvensen individer som har förändrats både reliabelt och kliniskt signifikant kan man komplettera den statistiska beräkningen av gruppens relativa förändring med ett kliniskt relevant mått som också säger något om hur förändringen förhåller sig till befolkningen i stort. Standardiserad beräkning av dessa mått gör det möjligt att utifrån insamlad data göra en bedömning av en individs förbättring som är mer pålitligt och lättare att reproducera än subjektiva bedömningar (av kliniker, närstående eller klienten själv). Dessa standardiserade mått kan också kan användas för att jämföra effekten av olika behandlingar.

#### Beräkning av reliabel förändring och klinisk signifikans

För att bedöma om en individuell förändring mellan två mätpunkter är reliabel används standardavvikelsen i normalpopulationen. För beräkningen av reliabel förändring, *reliable change index* (RCI), delas skillnaden mellan de två medelvärdena med standardfelet (det vill säga standardavvikelsen delat med roten ur sample-storleken). 

För att bedöma absolut status för en individ vid behandlingens slut (exempelvis för att kunna avgöra om personen ska betraktas som tillfrisknad eller i behov av fortsatta interventioner) kan man relatera eftermätningsvärdet till medelvärdet för antingen den kliniska och den subkliniska normalpopulationen. @Jacobson1991 definierar det förra som kriterium *a* och det senare som kriterium *b*. Man kan också relatera eftermätningsvärdet för en individ till ett normvärde i mitten av *a* och *b*, vilket författarna kallar kriterium *c*. I enlighet med rekommendationerna i @Jacobson1991 för överlappande distributioner använder vi kriterium *b* för beräkningen: de invidier vars eftermätningsvärde befinner sig inom två standardavvikelser från den subkliniska normalpopulationen anses vara kliniskt signifikant förändrade.

<!-- De graferna som innehåller a, b, och c i resultatdelen bör i sin figurtext ha en beskrivning av vad dessa bokstäver står för, eller en hänvisning tillbaka till detta avsnitt -->

Frekvensen individer i de olika undersökta grupperna som har förändrats både reliabelt och signifikant kan sedan summeras [@Jacobson1991].


### Mixed model

(ordinaldata vs kvotdata, vi har det förra men utgår från det senare)

PATRIK VILL OMFORMULERA Vi tror att vi genom behandling kan få större spridning i utfall än för väntlistebetingelsen. Det är ett skäl att välja en mixed model för analysen, eftersom vi inte behöver begränas av antagandet om homogena populationsvarianser som i MANCOVA.

Ett annat viktigt skäl är att vi har repeated measures. MEd rep meas har vi beroende data.

I utvärderingen av den modell som bäst passar med den data man har samlat ihop använder man chi-square-test för att beräkna sannolikheten att 

vi väljer den modell där chi-square-testet säger att risken att slumpen har inverkat är minst. För mixed models rapporterar R blnd annat en justerad variant av chi-square, AIC. Ju lägre värde på AIC, desto bättre beskriver modellen den data man har.

vi bygger upp modellen från "botten", så enkelt so möjligt och lägger till variabler och assesssar sedan aic

någonting om att specificera en kovariansstruktur, ex ar(1)  för repeated measures.
library(nlme)
?corClasses <-- man kan välja dessa

Assumptions
som för vanlig linjär regression, dvs
- Kolla upp de vanliga
- två extra relaterade till random coefficents
-- vi antar att coef (intercept) är normalt distribuerad över hela modellen <- hur testa????
-- vi antar att coef (slope) är normalt distribuerad över hela modellen <- hur testa????

ska vi centrera data? group mean eller grand mean???? kolla upp om det här är relevant för oss eller inte (läs på/fråga)

vi använder kovariansstrukturen ar(1) eftersom det gav bäst? AIC


# Resultat

## Deskriptiv statistik

se tabell \@ref(tab:descriptives)

(ref:descriptives) Deskriptiva mått för primära och sekundärt beroende variabler liksom oberoende variabler vid studiens start.

``` {r descriptives, fig.cap='(ref:descriptives)', fig.align="center"}

### Descriptives

library(pastecs)

numvars <- c(5:17) # Variables in r2.long.data that we are interested in

# rathus
# aaas_ag
# aaas_ad
# lsas_anx
# lsas_avo
# lsas_int
# lsas_per
# lsas_sum
# gad_sum 
# phq_sum
# phq_sui
# phq_q10
# well

descriptives.lg123t1 <- stat.desc(r2.long.data[lt1,numvars], basic=TRUE, desc=TRUE, norm=TRUE, p=0.95)
descriptives.lg123t2 <- stat.desc(r2.long.data[lt2,numvars], basic=TRUE, desc=TRUE, norm=TRUE, p=0.95)
descriptives.lg123t3 <- stat.desc(r2.long.data[lt3,numvars], basic=TRUE, desc=TRUE, norm=TRUE, p=0.95)

descriptives.lg1t1 <- stat.desc(r2.long.data[lg1t1,numvars], basic=TRUE, desc=TRUE, norm=TRUE, p=0.95)
descriptives.lg1t2 <- stat.desc(r2.long.data[lg1t2,numvars], basic=TRUE, desc=TRUE, norm=TRUE, p=0.95)
descriptives.lg1t3 <- stat.desc(r2.long.data[lg1t3,numvars], basic=TRUE, desc=TRUE, norm=TRUE, p=0.95)

descriptives.lg2t1 <- stat.desc(r2.long.data[lg2t1,numvars], basic=TRUE, desc=TRUE, norm=TRUE, p=0.95)
descriptives.lg2t2 <- stat.desc(r2.long.data[lg2t2,numvars], basic=TRUE, desc=TRUE, norm=TRUE, p=0.95)
descriptives.lg2t3 <- stat.desc(r2.long.data[lg2t3,numvars], basic=TRUE, desc=TRUE, norm=TRUE, p=0.95)

descriptives.lg3t1 <- stat.desc(r2.long.data[lg3t1,numvars], basic=TRUE, desc=TRUE, norm=TRUE, p=0.95)
descriptives.lg3t2 <- stat.desc(r2.long.data[lg3t2,numvars], basic=TRUE, desc=TRUE, norm=TRUE, p=0.95)
descriptives.lg3t3 <- stat.desc(r2.long.data[lg3t3,numvars], basic=TRUE, desc=TRUE, norm=TRUE, p=0.95)

descriptives.out <- rbind(
  "Selfhelp" = cbind(
    descriptives.lg1t1[c(9, 13, 20), c(3,2,1,4:13)]#,
    #descriptives.lg1t3[c(9, 13, 20), c(3,2,1,4:13)]
  ),
  "Guided" = cbind(
    descriptives.lg2t1[c(9, 13, 20), c(3,2,1,4:13)]#,
    #descriptives.lg2t3[c(9, 13, 20), c(3,2,1,4:13)]
  ),
  "Waitlist" = cbind(
    descriptives.lg3t1[c(9, 13, 20), c(3,2,1,4:13)]#,
    #descriptives.lg3t3[c(9, 13, 20), c(3,2,1,4:13)]
  ))

colnames(descriptives.out) <-
  rep(
    c(
      "AAA-S adaptiv",
      "AAA-S aggressiv",
      "Rathus",
      "LSAS ångest",
      "LSAS undvikande",
      "LSAS interaktion",
      "LSAS prestation",
      "LSAS summa",
      "GAD summa",
      "PHQ summa",
      "PHQ suidical",
      "PHQ fråga 10",
      "Välmåendeformuläret"
    ),
    times = 1 #2
  )
descriptives.out.rot <- t(descriptives.out)
colnames(descriptives.out.rot) <- rep(c("M","SD","p"),times = 3)

# xs = paste('All (N = ' , length(r2.long.data[lg1t1,1]) , ')', sep="")
# xg = paste('All (N = ' , length(r2.long.data[lg2t1,1]) , ')', sep="")
# xw = paste('All (N = ' , length(r2.long.data[lg3t1,1]) , ')', sep="")

svkable(round(descriptives.out.rot,2), booktabs = T, caption = "(ref:descriptives)") %>%
  add_header_above(c("", "Självhjälp (N = 67)" = 3, "Med stöd (N = 69)" = 3, "Väntlista (N = 68)" = 3)) %>% #, "All (N = 204)" = 2)) %>%
  pack_rows("Beroende variabler", 1, 3, bold = F) %>%
  pack_rows("Oberoende variabler", 4, 13, bold = F)


#####

# 1. Linearity (plotta): plot(resid(model),aaas_ad)
# 2. Homegenitet av varians (se nedan)
# 3. Residualer ska vara normalt distribuerade
# 4. + de två andra som har med random-intercept och random-slope att göra


# test for homogeneity of variance using 
# Levene's test on all continuous variables:
# t1varsC <- c( "rathus","aaas_ag","aaas_ad","lsas_anx","lsas_avo","lsas_int","lsas_per","lsas_sum","gad_sum","phq_sum","well")

# leveneTest(pre_rathus~group, r2.wide.data)  
# leveneTest(pre_aaas_ag~group, r2.wide.data)  
# leveneTest(pre_aaas_ad~group, r2.wide.data)  
# leveneTest(pre_lsas_anx~group, r2.wide.data)  
# leveneTest(pre_lsas_avo~group, r2.wide.data)  
# leveneTest(pre_lsas_int~group, r2.wide.data)  
# leveneTest(pre_lsas_per~group, r2.wide.data)  
# leveneTest(pre_lsas_sum~group, r2.wide.data)  
# leveneTest(pre_gad_sum~group, r2.wide.data)  
# leveneTest(pre_phq_sum~group, r2.wide.data)  
# leveneTest(pre_well~group, r2.wide.data)  

# Alla insignifikanta förutom pre_aaas_ad

# > leveneTest(pre_aaas_ad~group, r2.wide.data)  
# Levene's Test for Homogeneity of Variance (center = median)
#        Df F value  Pr(>F)  
# group   2  3,4202 0,03462 *

# > leveneTest(pre_aaas_ad~group, r2.wide.data) 
# Levene's Test for Homogeneity of Variance (center = median)
#        Df F value  Pr(>F)  
# group   2  3,4578 0,03339 *

# densityPlot(pre_aaas_ad~group, r2.wide.data)

# REPORT: Varianserna för aaas_ad från förmätningen var signifikant olika, F(2,3) = 3,4202, p = 0,035

# För att sammanfatta har vi problem med flera icke-normalfördelade distributioner enligt shapiro-Wilks test och dessutom icke-homogena varianser för pre-värdet för aaas_ad i gruppen selfhelp.

```

<!-- \newpage -->

<!--

(a) The level of functioning subsequent to therapy should fall outside the range of the dysfunctional population, where range is defined as extending to two standard deviations beyond (in the direction of functionality) the mean for that population. 

(b) The level of functioning subsequent to therapy should fall within the range of the functional or normal population, where range is defined as within two standard deviations of the mean of that population. 

(c) The level of functioning subsequent to therapy places that client closer to the mean of the functional population than it does to the mean of the dysfunctional population.

The dotted lines to the left and right of the diagonal line represent the reliable change index band, set at an RCI score of 1.96 standard errors of measurement around the line of no change.  Individual scores within the RCI band have not shown reliable change while scores outside of the RCI band have shown reliable change.

The "b" cutoff means that post-intervention scores are significant if they are within a specified distance of the normal MCT (i.e. they are "close enough" to the normal MCT). This criterion is typically used with overlapping distributions.
 
-->

<!-- \newpage -->

### Interaktionsplottar

se figur \@ref(fig:interactions)

(ref:int) Interaktioner ...

``` {r interactions, fig.cap='(ref:int)', fig.align="center", fig.width=5, fig.height=4}

par(mfrow=c(1,1))

mean.rm.na <- function(x) mean(x,na.rm=T)
interaction.plot(r2.long.data$time, r2.long.data$group, r2.long.data$aaas_ad,fun=mean.rm.na)
interaction.plot(r2.long.data$time, r2.long.data$group, r2.long.data$aaas_ag,fun=mean.rm.na)
interaction.plot(r2.long.data$time, r2.long.data$group, r2.long.data$rathus,fun=mean.rm.na)

```

<!-- https://www.researchgate.net/post/Who_knows_how_to_estimate_effect_size_in_generalized_linear_mixed_models_in_R -->
<!-- https://easystats.github.io/effectsize/articles/from_test_statistics.html -->
<!-- https://jonlefcheck.net/2013/03/13/r2-for-linear-mixed-effects-models/ -->

### Scatterplots

```{r outcome plots, dpi=196, fig.width=7}

library(car)

scatterplotMatrix(~ aaas_ad + aaas_ag + rathus|time, data = r2.long.data[lg1,],
   main="Group 1, conditioned on time",col=c("blue","green","orange"))

scatterplotMatrix(~ aaas_ad + aaas_ag + rathus|time, data = r2.long.data[lg2,],
   main="Group 2, conditioned on time")

scatterplotMatrix(~ aaas_ad + aaas_ag + rathus|time, data = r2.long.data[lg3,],
   main="Group 3, conditioned on time")

```

## Klinisk signifikans

### AAA-S Ad

se figur \@ref(fig:aaasad)

``` {r aaasad, fig.cap='(ref:ad)', fig.align="center", fig.width=8, fig.height=4}

par(mfrow=c(1,2))

# Subsetting keys

g1 <- grepl("Selfhelp", r2.wide.data$group)
g2 <- grepl("Guided", r2.wide.data$group)
g3 <- grepl("Waitlist", r2.wide.data$group)

r2.wide.g1 <- r2.wide.data[g1,]
r2.wide.g2 <- r2.wide.data[g2,]
r2.wide.g3 <- r2.wide.data[g3,]

library("clinsig")

# Hack: running clinsig twice as an ugly workaround to get different colors in the plots

x <- clinsig(
  r2.wide.g1$pre_aaas_ad[!is.na(r2.wide.g1$post_aaas_ad)],
  r2.wide.g1$post_aaas_ad[!is.na(r2.wide.g1$post_aaas_ad)],
  coef.alpha = r.AAAS.ad,
  func.disp = sd.AAAS.ad.norm,
  func.mct = mean.AAAS.ad.norm,
  main = "Adaptive Assertiveness, Selfhelp",
  xlab = "Pretest score",
  ylab = "Posttest score",
  do.plot = F
)
relchng.AAAS.ad.g1.pos <- (x$post.x - x$pre.x) > x$relchng
relchng.AAAS.ad.g1.neg <- (x$post.x - x$pre.x) < -x$relchng
clinsig.AAAS.ad.g1.which <- intersect(which(relchng.AAAS.ad.g1.pos),which(x$post.x > x$crit[2]))
clinsig.AAAS.ad.g1.num <- length(clinsig.AAAS.ad.g1.which)
xcol <- factor(rep("black",times=length(x$post.x)),levels=c("black","red"))
xcol[clinsig.AAAS.ad.g1.which] <- rep("red",times=length(clinsig.AAAS.ad.g1.which))
xpch <- rep(1,times=length(x$post.x))
xpch[clinsig.AAAS.ad.g1.which] <- rep(2,times=length(clinsig.AAAS.ad.g1.which))
clinsig.AAAS.ad.g1 <- clinsig(
  r2.wide.g1$pre_aaas_ad[!is.na(r2.wide.g1$post_aaas_ad)],
  r2.wide.g1$post_aaas_ad[!is.na(r2.wide.g1$post_aaas_ad)],
  coef.alpha = r.AAAS.ad,
  func.disp = sd.AAAS.ad.norm,
  func.mct = mean.AAAS.ad.norm,
  main = "Adaptive Assertiveness, Selfhelp",
  xlab = "Pretest score",
  ylab = "Posttest score",
  col = xcol,
  pch = xpch
)

x <- clinsig(
  r2.wide.g2$pre_aaas_ad[!is.na(r2.wide.g2$post_aaas_ad)],
  r2.wide.g2$post_aaas_ad[!is.na(r2.wide.g2$post_aaas_ad)],
  coef.alpha = r.AAAS.ad,
  func.disp = sd.AAAS.ad.norm,
  func.mct = mean.AAAS.ad.norm,
  main = "Adaptive Assertiveness, Guided",
  xlab = "Pretest score",
  ylab = "Posttest score",
  do.plot = F
)
relchng.AAAS.ad.g2.pos <- (x$post.x - x$pre.x) > x$relchng
relchng.AAAS.ad.g2.neg <- (x$post.x - x$pre.x) < -x$relchng
clinsig.AAAS.ad.g2.which <- intersect(which(relchng.AAAS.ad.g2.pos),which(x$post.x > x$crit[2]))
clinsig.AAAS.ad.g2.num <- length(clinsig.AAAS.ad.g2.which)
xcol <- factor(rep("black",times=length(x$post.x)),levels=c("black","red"))
xcol[clinsig.AAAS.ad.g2.which] <- rep("red",times=length(clinsig.AAAS.ad.g2.which))
xpch <- rep(1,times=length(x$post.x))
xpch[clinsig.AAAS.ad.g2.which] <- rep(2,times=length(clinsig.AAAS.ad.g2.which))
clinsig.AAAS.ad.g2 <- clinsig(
  r2.wide.g2$pre_aaas_ad[!is.na(r2.wide.g2$post_aaas_ad)],
  r2.wide.g2$post_aaas_ad[!is.na(r2.wide.g2$post_aaas_ad)],
  coef.alpha = r.AAAS.ad,
  func.disp = sd.AAAS.ad.norm,
  func.mct = mean.AAAS.ad.norm,
  main = "Adaptive Assertiveness, Guided",
  xlab = "Pretest score",
  ylab = "Posttest score",
  col = xcol,
  pch = xpch
)

```

(ref:ad) För huvudutfallsmåttet AAA-S och underskalan *Adaptive Assertiveness* fann vi att av de `r clinsig.AAAS.ad.g1$post.n` personerna i grupp `r xg1` som genomfört både för- och eftermätning så återfanns `r clinsig.AAAS.ad.g1$sigsum[2]` vid eftermätningen inom eller ovanför normalspannet för en icke-klinisk population (ovanför kriterium *b*); av dem hade `r paste(clinsig.AAAS.ad.g1.num," (",round(clinsig.AAAS.ad.g1.num/clinsig.AAAS.ad.g1$post.n*100,1),"&nbsp;%)",sep="")` också genomgått en reliabel förändring (*p* < 0,05) om minst `r round(clinsig.AAAS.ad.g1$relchng,1)` poäng mellan mättillfällena. För de `r clinsig.AAAS.ad.g2$post.n` personer i gruppen `r xg2` och som genomfört båda mätningarna så återfanns `r clinsig.AAAS.ad.g2$sigsum[2]` vid eftermätningen inom normalspannet för en icke-klinisk population; av dem hade `r paste(clinsig.AAAS.ad.g2.num," (",round(clinsig.AAAS.ad.g2.num/clinsig.AAAS.ad.g2$post.n*100,1),"&nbsp;%)",sep="")` också genomgått en reliabel förändring (*p* < 0,05) om minst `r round(clinsig.AAAS.ad.g2$relchng,1)` poäng mellan mättillfällena. Beräkningarna är gjorda med normer från `r ref.AAAS.ad`.

<!-- \newpage -->

### AAA-S Ag

se figur \@ref(fig:aaasag)

``` {r aaasag, fig.cap='(ref:ag)', fig.align="center", fig.width=8, fig.height=4}

par(mfrow=c(1,2))

x <- clinsig(
  r2.wide.g1$pre_aaas_ag[!is.na(r2.wide.g1$post_aaas_ag)],
  r2.wide.g1$post_aaas_ag[!is.na(r2.wide.g1$post_aaas_ag)],
  coef.alpha = r.AAAS.ag,
  func.disp = sd.AAAS.ag.norm,
  func.mct = mean.AAAS.ag.norm,
  main = "Aggressive Assertiveness, Selfhelp",
  xlab = "Pretest score",
  ylab = "Posttest score",
  do.plot = F
)
relchng.AAAS.ag.g1.pos <- (x$post.x - x$pre.x) > x$relchng
relchng.AAAS.ag.g1.neg <- (x$post.x - x$pre.x) < -x$relchng
clinsig.AAAS.ag.g1.which <- intersect(which(relchng.AAAS.ag.g1.pos),which(x$post.x > x$crit[2]))
clinsig.AAAS.ag.g1.num <- length(clinsig.AAAS.ag.g1.which)
xcol <- factor(rep("black",times=length(x$post.x)),levels=c("black","red"))
xcol[clinsig.AAAS.ag.g1.which] <- rep("red",times=length(clinsig.AAAS.ag.g1.which))
xpch <- rep(1,times=length(x$post.x))
xpch[clinsig.AAAS.ag.g1.which] <- rep(2,times=length(clinsig.AAAS.ag.g1.which))
clinsig.AAAS.ag.g1 <- clinsig(
  r2.wide.g1$pre_aaas_ag[!is.na(r2.wide.g1$post_aaas_ag)],
  r2.wide.g1$post_aaas_ag[!is.na(r2.wide.g1$post_aaas_ag)],
  coef.alpha = r.AAAS.ag,
  func.disp = sd.AAAS.ag.norm,
  func.mct = mean.AAAS.ag.norm,
  main = "Aggressive Assertiveness, Selfhelp",
  xlab = "Pretest score",
  ylab = "Posttest score",
  col = xcol,
  pch = xpch
)

x <- clinsig(
  r2.wide.g2$pre_aaas_ag[!is.na(r2.wide.g2$post_aaas_ag)],
  r2.wide.g2$post_aaas_ag[!is.na(r2.wide.g2$post_aaas_ag)],
  coef.alpha = r.AAAS.ag,
  func.disp = sd.AAAS.ag.norm,
  func.mct = mean.AAAS.ag.norm,
  main = "Aggressive Assertiveness, Guided",
  xlab = "Pretest score",
  ylab = "Posttest score",
  do.plot = F
)
relchng.AAAS.ag.g2.pos <- (x$post.x - x$pre.x) > x$relchng
relchng.AAAS.ag.g2.neg <- (x$post.x - x$pre.x) < -x$relchng
clinsig.AAAS.ag.g2.which <- intersect(which(relchng.AAAS.ag.g2.pos),which(x$post.x > x$crit[2]))
clinsig.AAAS.ag.g2.num <- length(clinsig.AAAS.ag.g2.which)
xcol <- factor(rep("black",times=length(x$post.x)),levels=c("black","red"))
xcol[clinsig.AAAS.ag.g2.which] <- rep("red",times=length(clinsig.AAAS.ag.g2.which))
xpch <- rep(1,times=length(x$post.x))
xpch[clinsig.AAAS.ag.g2.which] <- rep(2,times=length(clinsig.AAAS.ag.g2.which))
clinsig.AAAS.ag.g2 <- clinsig(
  r2.wide.g2$pre_aaas_ag[!is.na(r2.wide.g2$post_aaas_ag)],
  r2.wide.g2$post_aaas_ag[!is.na(r2.wide.g2$post_aaas_ag)],
  coef.alpha = r.AAAS.ag,
  func.disp = sd.AAAS.ag.norm,
  func.mct = mean.AAAS.ag.norm,
  main = "Aggressive Assertiveness, Guided",
  xlab = "Pretest score",
  ylab = "Posttest score",
  col = xcol,
  pch = xpch
)

```

(ref:ag) För huvudutfallsmåttet AAA-S och underskalan *Aggressive Assertiveness* fann vi att av de `r clinsig.AAAS.ag.g1$post.n` personerna i gruppen `r xg1` som genomfört både för- och eftermätning så återfanns `r clinsig.AAAS.ag.g1$sigsum[2]` vid eftermätningen inom eller ovanför normalspannet för en icke-klinisk population (ovanför kriterium *b*); av dem hade `r paste(clinsig.AAAS.ag.g1.num," (",round(clinsig.AAAS.ag.g1.num/clinsig.AAAS.ag.g1$post.n*100,1),"&nbsp;%)",sep="")` också genomgått en reliabel förändring (*p* < 0,05) om minst `r round(clinsig.AAAS.ag.g1$relchng,1)` poäng mellan mättillfällena. För de `r clinsig.AAAS.ag.g2$post.n` personer i gruppen `r xg2` och som genomfört båda mätningarna så återfanns `r clinsig.AAAS.ag.g2$sigsum[2]` vid eftermätningen inom normalspannet för en icke-klinisk population; av dem hade `r paste(clinsig.AAAS.ag.g2.num," (",round(clinsig.AAAS.ag.g2.num/clinsig.AAAS.ag.g2$post.n*100,1),"&nbsp;%)",sep="")` också genomgått en reliabel förändring (*p* < 0,05) om minst `r round(clinsig.AAAS.ag.g2$relchng,1)` poäng mellan mättillfällena. Beräkningarna är gjorda med normer från `r ref.AAAS.ag`.

<!-- \newpage -->

### Rathus

se figur \@ref(fig:rathus)

``` {r rathus, fig.cap='(ref:rat)', fig.align="center", fig.width=8, fig.height=4}

par(mfrow=c(1,2))

x <- clinsig(
  r2.wide.g1$pre_rathus[!is.na(r2.wide.g1$post_rathus)],
  r2.wide.g1$post_rathus[!is.na(r2.wide.g1$post_rathus)],
  coef.alpha = r.Rathus,
  func.disp = sd.Rathus.norm,
  func.mct = mean.Rathus.norm,
  main = "Rathus, Selfhelp",
  xlab = "Pretest score",
  ylab = "Posttest score",
  do.plot = F
)
relchng.Rathus.g1.pos <- (x$post.x - x$pre.x) > x$relchng
relchng.Rathus.g1.neg <- (x$post.x - x$pre.x) < -x$relchng
clinsig.Rathus.g1.which <- intersect(which(relchng.Rathus.g1.pos),which(x$post.x > x$crit[2]))
clinsig.Rathus.g1.num <- length(clinsig.Rathus.g1.which)
xcol <- factor(rep("black",times=length(x$post.x)),levels=c("black","red"))
xcol[clinsig.Rathus.g1.which] <- rep("red",times=length(clinsig.Rathus.g1.which))
xpch <- rep(1,times=length(x$post.x))
xpch[clinsig.Rathus.g1.which] <- rep(2,times=length(clinsig.Rathus.g1.which))
clinsig.Rathus.g1 <- clinsig(
  r2.wide.g1$pre_rathus[!is.na(r2.wide.g1$post_rathus)],
  r2.wide.g1$post_rathus[!is.na(r2.wide.g1$post_rathus)],
  coef.alpha = r.Rathus,
  func.disp = sd.Rathus.norm,
  func.mct = mean.Rathus.norm,
  main = "Rathus, Selfhelp",
  xlab = "Pretest score",
  ylab = "Posttest score",
  col = xcol,
  pch = xpch
)

x <- clinsig(
  r2.wide.g2$pre_rathus[!is.na(r2.wide.g2$post_rathus)],
  r2.wide.g2$post_rathus[!is.na(r2.wide.g2$post_rathus)],
  coef.alpha = r.Rathus,
  func.disp = sd.Rathus.norm,
  func.mct = mean.Rathus.norm,
  main = "Rathus, Guided",
  xlab = "Pretest score",
  ylab = "Posttest score",
  do.plot = F
)
relchng.Rathus.g2.pos <- (x$post.x - x$pre.x) > x$relchng
relchng.Rathus.g2.neg <- (x$post.x - x$pre.x) < -x$relchng
clinsig.Rathus.g2.which <- intersect(which(relchng.Rathus.g2.pos),which(x$post.x > x$crit[2]))
clinsig.Rathus.g2.num <- length(clinsig.Rathus.g2.which)
xcol <- factor(rep("black",times=length(x$post.x)),levels=c("black","red"))
xcol[clinsig.Rathus.g2.which] <- rep("red",times=length(clinsig.Rathus.g2.which))
xpch <- rep(1,times=length(x$post.x))
xpch[clinsig.Rathus.g2.which] <- rep(2,times=length(clinsig.Rathus.g2.which))
clinsig.Rathus.g2 <- clinsig(
  r2.wide.g2$pre_rathus[!is.na(r2.wide.g2$post_rathus)],
  r2.wide.g2$post_rathus[!is.na(r2.wide.g2$post_rathus)],
  coef.alpha = r.Rathus,
  func.disp = sd.Rathus.norm,
  func.mct = mean.Rathus.norm,
  main = "Rathus, Guided",
  xlab = "Pretest score",
  ylab = "Posttest score",
  col = xcol,
  pch = xpch
)

```

(ref:rat) För det sekundära utfallsmåttet Rathus fann vi att av de `r clinsig.Rathus.g1$post.n` personerna i gruppen `r xg1` som genomfört både för- och eftermätning så återfanns `r clinsig.Rathus.g1$sigsum[2]` vid eftermätningen inom eller ovanför normalspannet för en icke-klinisk population (ovanför kriterium *b*); av dem hade `r paste(clinsig.Rathus.g1.num," (",round(clinsig.Rathus.g1.num/clinsig.Rathus.g1$post.n*100,1),"&nbsp;%)",sep="")` också genomgått en reliabel förändring (*p* < 0,05) om minst `r round(clinsig.Rathus.g1$relchng,1)` poäng mellan mättillfällena. För de `r clinsig.Rathus.g2$post.n` personer i gruppen `r xg1` och som genomfört båda mätningarna så återfanns `r clinsig.Rathus.g2$sigsum[2]` vid eftermätningen inom normalspannet för en icke-klinisk population; av dem hade `r paste(clinsig.Rathus.g2.num," (",round(clinsig.Rathus.g2.num/clinsig.Rathus.g2$post.n*100,1),"&nbsp;%)",sep="")` också genomgått en reliabel förändring (*p* < 0,05) om minst `r round(clinsig.Rathus.g2$relchng,1)` poäng mellan mättillfällena. Beräkningarna är gjorda med normer från `r ref.Rathus`.

asdfasdfad

text

```{r mixed_aaas_ad, dpi=196, result='asis'}

require(nlme)
library(pander)
panderOptions("decimal.mark", ',')
panderOptions("big.mark", ' ')
panderOptions("table.style", "simple")
panderOptions("digits", 4)
panderOptions("table.emphasize.rownames",F)
panderOptions("round", 3)

# https://cran.r-project.org/web/packages/pander/pander.pdf

#########
# AAA-S Ad Tillsammans
#########

# # A null model
# gls.null <-
#   gls(aaas_ad ~ 1,
#       data = r2.long.data,
#       na.action = na.omit,
#       method = "ML")
# #AIC(gls.null)
# 
# # Adding a random intercept
# lme.int <-
#   lme(
#     aaas_ad ~ 1,
#     random = ~ 1 |
#       subject,
#     data = r2.long.data,
#     na.action = na.omit,
#     method = "ML"
#   )
# #AIC(lme.int)
# 
# # Adding a random slope
# lme.int.slo <-
#   lme(
#     aaas_ad ~ 1,
#     random = ~ time |
#       subject,
#     data = r2.long.data,
#     na.action = na.omit,
#     method = "ML"
#   )
# #AIC(lme.int.slo)
# 
# # Fixed effect: group
# lme.int.slo.mini.group <-
#   lme(
#     aaas_ad ~ group,
#     random = ~ time |
#       subject,
#     data = r2.long.data,
#     na.action = na.omit,
#     method = "ML"
#   )
# #AIC(lme.int.slo.mini.group)
# 
# # Fixed effect: group * time
# lme.int.slo.mini.group.time <-
#   lme(
#     aaas_ad ~ group * time,
#     random = ~ time |
#       subject,
#     data = r2.long.data,
#     na.action = na.omit,
#     method = "ML"
#   )
# #AIC(lme.int.slo.mini.group.time)
# 
# # Fixed effect: group * time + lsas_sum
# lme.int.slo.mini.group.time.lsas <-
#   lme(
#     aaas_ad ~ group * time + lsas_sum,
#     random = ~ time |
#       subject,
#     data = r2.long.data,
#     na.action = na.omit,
#     method = "ML"
#   )
# #AIC(lme.int.slo.mini.group.time.lsas)
# 
# lme.int.slo.mini.group.time.lsas.gad <-
#   lme(
#     aaas_ad ~ group * time + lsas_sum + gad_sum,
#     random = ~ time |
#       subject,
#     data = r2.long.data,
#     na.action = na.omit,
#     method = "ML"
#   )
# #AIC(lme.int.slo.mini.group.time.lsas.gad)
# 
# lme.int.slo.mini.group.time.lsas.gad.phq <-
#   lme(
#     aaas_ad ~ group * time + lsas_sum + gad_sum + phq_sum,
#     random = ~ time |
#       subject,
#     data = r2.long.data,
#     na.action = na.omit,
#     method = "ML"
#   )
# #AIC(lme.int.slo.mini.group.time.lsas.gad.phq)
# 
# lme.int.slo.mini.group.time.lsas.gad.phq.well <-
#   lme(
#     aaas_ad ~ group * time + lsas_sum + gad_sum + phq_sum + well,
#     random = ~ time |
#       subject,
#     data = r2.long.data,
#     na.action = na.omit,
#     method = "ML"
#   )
# #AIC(lme.int.slo.mini.group.time.lsas.gad.phq.well)
# 
# lme.int.slo.mini.group.time.lsas.gad.well <-
#   lme(
#     aaas_ad ~ group * time + lsas_sum + gad_sum + well,
#     random = ~ time |
#       subject,
#     data = r2.long.data,
#     na.action = na.omit,
#     method = "ML"
#   )
# #AIC(lme.int.slo.mini.group.time.lsas.gad.well)

lme.int.slo.mini.group.time.lsas.well <-
  lme(
    aaas_ad ~ group * time + lsas_sum + well,
    random = ~ time |
      subject,
    data = r2.long.data,
    na.action = na.omit,
    method = "ML"
  )
#AIC(lme.int.slo.mini.group.time.lsas.well) # <---------- 3199,89 = lägst

# lme.int.slo.mini.group.time.well <-
#   lme(
#     aaas_ad ~ group * time + well,
#     random = ~ time |
#       subject,
#     data = r2.long.data,
#     na.action = na.omit,
#     method = "ML"
#   )
# #AIC(lme.int.slo.mini.group.time.well)

sum.aaas_ad <- summary(lme.int.slo.mini.group.time.lsas.well)

pander(sum.aaas_ad,justify='lrrrrr')

```

```{r mixed_aaas_ag, dpi=196}

#########
# AAA-S Ag Tillsammans
#########

# # A null model
# gls.null <-
#   gls(aaas_ag ~ 1,
#       data = r2.long.data,
#       na.action = na.omit,
#       method = "ML")
# #AIC(gls.null)
# 
# # Adding a random intercept
# lme.int <-
#   lme(
#     aaas_ag ~ 1,
#     random = ~ 1 |
#       subject,
#     data = r2.long.data,
#     na.action = na.omit,
#     method = "ML"
#   )
# #AIC(lme.int)
# 
# # Adding a random slope
# lme.int.slo <-
#   lme(
#     aaas_ag ~ 1,
#     random = ~ time |
#       subject,
#     data = r2.long.data,
#     na.action = na.omit,
#     method = "ML"
#   )
# #AIC(lme.int.slo)
# 
# # Fixed effect: group
# lme.int.slo.mini.group <-
#   lme(
#     aaas_ag ~ group,
#     random = ~ time |
#       subject,
#     data = r2.long.data,
#     na.action = na.omit,
#     method = "ML"
#   )
# #AIC(lme.int.slo.mini.group)
# 
# # Fixed effect: group * time
# lme.int.slo.mini.group.time <-
#   lme(
#     aaas_ag ~ group * time,
#     random = ~ time |
#       subject,
#     data = r2.long.data,
#     na.action = na.omit,
#     method = "ML"
#   )
# #AIC(lme.int.slo.mini.group.time)
# 
# # Fixed effect: group * time + lsas_sum
# lme.int.slo.mini.group.time.lsas <-
#   lme(
#     aaas_ag ~ group * time + lsas_sum,
#     random = ~ time |
#       subject,
#     data = r2.long.data,
#     na.action = na.omit,
#     method = "ML"
#   )
# #AIC(lme.int.slo.mini.group.time.lsas)
# 
# lme.int.slo.mini.group.time.lsas.gad <-
#   lme(
#     aaas_ag ~ group * time + lsas_sum + gad_sum,
#     random = ~ time |
#       subject,
#     data = r2.long.data,
#     na.action = na.omit,
#     method = "ML"
#   )
# #AIC(lme.int.slo.mini.group.time.lsas.gad)
# 
# lme.int.slo.mini.group.time.lsas.gad.phq <-
#   lme(
#     aaas_ag ~ group * time + lsas_sum + gad_sum + phq_sum,
#     random = ~ time |
#       subject,
#     data = r2.long.data,
#     na.action = na.omit,
#     method = "ML"
#   )
# #AIC(lme.int.slo.mini.group.time.lsas.gad.phq)
# 
# lme.int.slo.mini.group.time.lsas.gad.phq.well <-
#   lme(
#     aaas_ag ~ group * time + lsas_sum + gad_sum + phq_sum + well,
#     random = ~ time |
#       subject,
#     data = r2.long.data,
#     na.action = na.omit,
#     method = "ML"
#   )
# #AIC(lme.int.slo.mini.group.time.lsas.gad.phq.well)
# 
# lme.int.slo.mini.group.time.lsas.gad.well <-
#   lme(
#     aaas_ag ~ group * time + lsas_sum + gad_sum + well,
#     random = ~ time |
#       subject,
#     data = r2.long.data,
#     na.action = na.omit,
#     method = "ML"
#   )
# #AIC(lme.int.slo.mini.group.time.lsas.gad.well)

lme.int.slo.mini.group.time.lsas.well <-
  lme(
    aaas_ag ~ group * time + lsas_sum + well,
    random = ~ time |
      subject,
    data = r2.long.data,
    na.action = na.omit,
    method = "ML"
  )
#AIC(lme.int.slo.mini.group.time.lsas.well) # <---------- 3034,348 = lägst

# lme.int.slo.mini.group.time.well <-
#   lme(
#     aaas_ag ~ group * time + well,
#     random = ~ time |
#       subject,
#     data = r2.long.data,
#     na.action = na.omit,
#     method = "ML"
#   )
# #AIC(lme.int.slo.mini.group.time.well)

sum.aaas_ag <- summary(lme.int.slo.mini.group.time.lsas.well)

pander(sum.aaas_ag,justify='lrrrrr')

```

### Rathus

```{r mixed_rathus, dpi=196}

#########
# Rathus Tillsammans
#########

# # A null model
# gls.null <-
#   gls(rathus ~ 1,
#       data = r2.long.data,
#       na.action = na.omit,
#       method = "ML")
# #AIC(gls.null)
# 
# # Adding a random intercept
# lme.int <-
#   lme(
#     rathus ~ 1,
#     random = ~ 1 |
#       subject,
#     data = r2.long.data,
#     na.action = na.omit,
#     method = "ML"
#   )
# #AIC(lme.int)
# 
# # Adding a random slope
# lme.int.slo <-
#   lme(
#     rathus ~ 1,
#     random = ~ time |
#       subject,
#     data = r2.long.data,
#     na.action = na.omit,
#     method = "ML"
#   )
# #AIC(lme.int.slo)
# 
# # Fixed effect: group
# lme.int.slo.mini.group <-
#   lme(
#     rathus ~ group,
#     random = ~ time |
#       subject,
#     data = r2.long.data,
#     na.action = na.omit,
#     method = "ML"
#   )
# #AIC(lme.int.slo.mini.group)
# 
# # Fixed effect: group * time
# lme.int.slo.mini.group.time <-
#   lme(
#     rathus ~ group * time,
#     random = ~ time |
#       subject,
#     data = r2.long.data,
#     na.action = na.omit,
#     method = "ML"
#   )
# #AIC(lme.int.slo.mini.group.time)
# 
# # Fixed effect: group * time + lsas_sum
# lme.int.slo.mini.group.time.lsas <-
#   lme(
#     rathus ~ group * time + lsas_sum,
#     random = ~ time |
#       subject,
#     data = r2.long.data,
#     na.action = na.omit,
#     method = "ML"
#   )
# #AIC(lme.int.slo.mini.group.time.lsas)
# 
# lme.int.slo.mini.group.time.lsas.gad <-
#   lme(
#     rathus ~ group * time + lsas_sum + gad_sum,
#     random = ~ time |
#       subject,
#     data = r2.long.data,
#     na.action = na.omit,
#     method = "ML"
#   )
# #AIC(lme.int.slo.mini.group.time.lsas.gad)
# 
# lme.int.slo.mini.group.time.lsas.gad.phq <-
#   lme(
#     rathus ~ group * time + lsas_sum + gad_sum + phq_sum,
#     random = ~ time |
#       subject,
#     data = r2.long.data,
#     na.action = na.omit,
#     method = "ML"
#   )
# #AIC(lme.int.slo.mini.group.time.lsas.gad.phq)
# 
# lme.int.slo.mini.group.time.lsas.gad.phq.well <-
#   lme(
#     rathus ~ group * time + lsas_sum + gad_sum + phq_sum + well,
#     random = ~ time |
#       subject,
#     data = r2.long.data,
#     na.action = na.omit,
#     method = "ML"
#   )
# #AIC(lme.int.slo.mini.group.time.lsas.gad.phq.well)
# 
# lme.int.slo.mini.group.time.lsas.gad.well <-
#   lme(
#     rathus ~ group * time + lsas_sum + gad_sum + well,
#     random = ~ time |
#       subject,
#     data = r2.long.data,
#     na.action = na.omit,
#     method = "ML"
#   )
# #AIC(lme.int.slo.mini.group.time.lsas.gad.well)

lme.int.slo.mini.group.time.lsas.well <-
  lme(
    rathus ~ group * time + lsas_sum + well,
    random = ~ time |
      subject,
    data = r2.long.data,
    na.action = na.omit,
    method = "ML"
  )
#AIC(lme.int.slo.mini.group.time.lsas.well) # <---------- 4041,938 = lägst

# lme.int.slo.mini.group.time.well <-
#   lme(
#     rathus ~ group * time + well,
#     random = ~ time |
#       subject,
#     data = r2.long.data,
#     na.action = na.omit,
#     method = "ML"
#   )
# #AIC(lme.int.slo.mini.group.time.well)

sum.rathus <- summary(lme.int.slo.mini.group.time.lsas.well)

pander(sum.rathus,justify='lrrrrr')

```

``` {r Control, fig.cap='(ref:Control)', fig.align="center", fig.width=8, fig.height=4, eval=F}

#Denna r-kodchunk genererar graferna för kontrollgruppen

par(mfrow=c(1,2))

#AAA-S Adaptive
x <- clinsig(
  r2.wide.g3$pre_aaas_ad[!is.na(r2.wide.g3$post_aaas_ad)],
  r2.wide.g3$post_aaas_ad[!is.na(r2.wide.g3$post_aaas_ad)],
  coef.alpha = r.AAAS.ad,
  func.disp = sd.AAAS.ad.norm,
  func.mct = mean.AAAS.ad.norm,
  main = "Adaptive Assertiveness, Control",
  xlab = "Pretest score",
  ylab = "Posttest score"
)
(clinsig.AAAS.ad.g3.csrci <- length(intersect(
  which((x$post.x - x$pre.x) < -x$relchng),
  which(x$post.x < x$crit[2])
)))
(clinsig.AAAS.ad.g3 <- x)

#AAA-S Aggresive
x <- clinsig(
  r2.wide.g3$pre_aaas_ag[!is.na(r2.wide.g3$post_aaas_ag)],
  r2.wide.g3$post_aaas_ag[!is.na(r2.wide.g3$post_aaas_ag)],
  coef.alpha = r.AAAS.ag,
  func.disp = sd.AAAS.ag.norm,
  func.mct = mean.AAAS.ag.norm,
  main = "Aggressive Assertiveness, Control",
  xlab = "Pretest score",
  ylab = "Posttest score",
  which.crit="a"
)
(clinsig.AAAS.ag.g3.csrci <- length(intersect(
  which((x$post.x - x$pre.x) < -x$relchng),
  which(x$post.x < x$crit[2])
)))
(clinsig.AAAS.ag.g3 <- x)

#Rathus
x <- clinsig(
  r2.wide.g3$pre_rathus[!is.na(r2.wide.g3$post_rathus)],
  r2.wide.g3$post_rathus[!is.na(r2.wide.g3$post_rathus)],
  coef.alpha = r.Rathus,
  func.disp = sd.Rathus.norm,
  func.mct = mean.Rathus.norm,
  main = "Rathus, Control",
  xlab = "Pretest score",
  ylab = "Posttest score"
)
(clinsig.Rathus.g3.csrci <- length(intersect(
  which((x$post.x - x$pre.x) < -x$relchng),
  which(x$post.x < x$crit[2])
)))
(clinsig.Rathus.g3 <- x)

# <!-- (ref:Control) Här har vi plottarna för AAA-S båda skalor samt RAS för Väntlistan. Rathus: `r clinsig.Rathus.g3.csrci`. AAAS-ag: `r clinsig.AAAS.ag.g3.csrci`. AAAS-ad: `r clinsig.AAAS.ad.g3.csrci`. -->
  
```


# Diskussion

Denna studie hade som syfte att utvärdera effekten av ett åtta veckor långt självhjälpsprogram för att förbättra individers konstruktiva självhävdelse. Programmet administrerades via en internetbaserad plattform. Studien genomfördes med en randomiserad och kontrollerad design. Interventionen byggde på självhjälpsmaterialet *Assert Yourself* [@michel2008] och inkluderade bland annat inslag av psykoedukation, beteendeexperiment, avslappningsövningar, vidmakthållandeplanering och återfallsprevention. En tredjedel av deltagarna fick tillgång till programmet utan behandlarstöd, en tredjedel fick tillgång till programmet med behandlarstöd och en tredjedel var kontrollgrupp.

*Vi bör avsluta detta stycke med några få rader om den analys vi gjorde och resultatet vi fick!*

## Resultatdiskussion

<!-- tolkning av resultatet. Jämförelsen mellan grupperna "Självhjälp" och "Med stöd" utfaller till den senare gruppens fördel. Det skulle mycket väl kunna bero på att endast den andel av den förra gruppen som har upplevt en förbättring har valt att svara på frågorna, medan en större andel av de som *inte* har upplevt en förbättring har valt att svara på dem i gruppen som har fått stöd. Deltagarna i den senare gruppen har interagerat med terapeuterna och vill eventuellt återkoppla hur de mår i större utsträckning än dem i självhjälpsgruppen. -->

<!-- varför går både adaptiv och aggressiv självhävdelse upp? det skulle kunna ha att göra med vårt sample. Om vi hade haft flera personer med positiva rathus-skattningarna (kolla rci för dem!) kanske vi skulle kunna ha sett en minskning av aggressiv självhävdelse. Men för vårt nuvarande sample, med många socialfobiker (hur många? kolla upp) så kan vi anta att ökning av aggressiv självhävdelse är något *bra*?? -->

skilland i utveckling över tid mellan rathus respektive aaas-ad/ag: patriks ide är att det skulle kunna vara så att rathus snabbare fångar upp förändring i teroetiskt förhållningssätt/avslappning medan aaas-ad/ag kanske fångar mer effekten av lyckade be

## Metodologiska brister / felkällor / validitet / reliabilitet

<!-- 
+/- användande av de skalor vi har gjort och hur tillförlitliga de är.

-/+ (?) Terapeuters erfarenhet av tidigare behandling (ingen erfarenhet av internetbehandling)
x @Baumeister2014a om att guided treatment tenderar att vara superior och att hur kunniga terapeuterna är tenderar att vara av liten betydelse
x å andra sidan vad våra resultat visar på (?)
-->

All data som låg till grund för inkludering eller exkludering i den aktuella studien var insamlad från självskattningsformulär. I och med att forskningspersonsinformationen som potentiella deltagare kunde läsa innan de påbörjade screeningsprocessen presenterade såväl inkluderings- som exkluderingskriterier (även om exkluderingskriterierna till viss del var allmänt formulerade) medför det risken att de som sökte till studien anpassade sina svar för att bli inkluderade. Då ingen klinisk intervju användes i screeningprocessen fanns det ingen möjlighet att på så sätt upptäcka individer som borde exkluderas. Detta kan medföra att individer som egentligen borde ha exkluderats, på grund av icke sanningsenliga svar, istället blev inkluderade. Ingen klinisk intervju inkluderades då det låg utanför studiens möjliga resurser att administrera dessa till alla potentiella deltagare. En fördel med att inte ha använt kliniska intervjuerna är att tiden mellan påbörjad rekrytering och behandlingsstart blev kort, endast två veckor.


### Samplets representativitet för populationen

<!-- Avsnittet bör få en ny underrubrik, om en underrubrik nu ens är nödvändigt -->

Med nästintill 90% kvinnor i samplet var könsfördelningen ytterst ojämn. Denna ojämna fördelning går troligen att tillskriva flertalet olika faktorer. För det första rapporterar kvinnor mer oro, änglsan och ångest än män [@Socialstyrelsen2004] vilket skulle kunna göra kvinnor mer benägna att söka hjälp. För det andra tenderar män överlag att i lägre utsträckning söka vård än kvinnor även när män och kvinnor upplever liknande symtom [@Galdas2005]. Slutligen – vilket troligen är den mest påverkande faktorn i den aktuella studien – så marknadsfördes studien huvudsakligen på internet, bland annat med hjälp av annonser på sociala medier. Dessa annonser använder sig av en automatiserad algoritm som annonserar för de individer algoritmen tror har störst odds till att trycka på dem. Data som sammanställdes efter avslutad annonsering visade på att någonstans mellan 85-90% av alla annonser visades för kvinnor. 

<!--Vi är övertygade om att detta...  [@Thompson2011] ? -->

Över 70% av vårt sample hade avslutade universitets- eller högskoleutbildningar och ytterligare 10% studerade vid behandlingens start. Denna siffra skiljer sig markant från Sveriges befolking, där endast 43% läst vidare efter gymnasiet [@SCB2020]. Delar av förklaringen till att en så stor andel av vårt sampel har studerat på universitet eller högskola skulle kunna vara att majoriteten av studiens deltagare är kvinnor, och att de i större utsträckning än män studerar vidare efter gymnasiet [@SCB2020]. Då väldigt få deltagare i den aktuella studien hade yrkesutbildning, gymnasieutbildning, folkskola eller grundskola som högsta avslutad utbildning bör man vara restriktiv med att applicera studiens resultat inom dessa grupper.

*jag har svårt att veta hur jag ska formulera stycket ovan utan att det implicit (eller explicit!) ska låta nedvärderande mot personer med lägre utbildning. Jag tror att det finns en poäng i det jag vill ha sagt, jag vet bara inte hur jag ska säga det. Den sista meningen är i dagsläget också horribelt klumpig att läsa även om jag tror att den är grammatiskt korrekt*

<!-- Skriva några rader om utbildnignsnivå och att den är långt ifrån representativ för Sveriges befolkning?
https://www.scb.se/hitta-statistik/sverige-i-siffror/utbildning-jobb-och-pengar/utbildningsnivan-i-sverige/
-->

Både att väldigt många kvinnor deltog i den aktuella studien, och att en så stor andel av samplet hade påbörjade eller avslutade universitetsstudier gör det svårare att generalisera resultatet till Sveriges befolkning i stort. Till fördel för samplets representation av populationen är däremot att det i och med en internetbaserad behandling fanns möjlighet till ett nationellt intag av deltagare. 

Då det varken finns någon data om prevalens av bristande självhävdelse i Sveriges population, eller vilka demografiska faktorer denna brist korrelerar med, är det dock ytterst svårt att säga hur representativ för populationen samplet i den aktuella studien är.

<!--
Bör den data vi refererar till i avsnittet ovan bifogas/redovisas på något sätt? Vi kan även argumentera för att algoritmen till stor del förklarar spridningen i ålder hos vårt sample då majoriteten av de som fick se reklamen var mellan 35-54 år gamla
-->

<!-- 
+/- användande av de skalor vi har gjort och hur tillförlitliga de är.
- Vårt primära utfallsmått för assertiveness är inte validerat på svenska
- Vårt sekundära utfallsmått för assertiveness är inte validerat på svenska

x å andra sidan vad våra resultat visar på (?)
-->

<!--
- Icke tydliga inklusionskriterier

-/+ Väntlista brukar leda till försämring, på gruppnivå hos våra deltagare ej så - Tobias ändå räkna ut procentuell försämring hos gruppen? [@Rozental2017a].
+ a priori powerberäkning
-->

I denna studie placerades en tredjedel av deltagarna på en väntlista. En risk med användandet av väntlista är att de deltagare som tilldelas väntlistan försämras under behandlingens gång. I en meta-analys från 2017 konstaterade @Rozental2017a att över 15% av de som tilldelas betingelsen väntlista i I-KBT-studier försämras, jämfört med cirka 6% av de som genomgick behandlingen. Detta kan även leda till att de effekter som upptäcks snarare gör det på grund av försämrandet hos väntlista-betingelsen snarare än förbättrandet hos de som betingats till behandlingen. I den aktuella studien försämrades ingen deltagare signifikant från för- till eftermätningen. Varken i väntlistan eller i någon av de andra betingelserna. Det går ändå att diskutera om användandet av väntlista som kontroll är ett klokt beslut. Användandet av väntlista höjer allt som oftast oddsen för att hitta en signifikant effekt jämfört med andra mer aktiva betingelser. Troligen hade det varit bättre att tilldela de som fick väntlistebetingelsen en aktiv betingelse så som tillgång till ett diskussionsforum.

*Detta stycke behöver kontrolleras så att det fortfarande stämmer när vi avslutat insamling av eftermätningen*

<!--
- Ingen uppföljningsmätning av deltagarnas mående, dvs svårt att veta hur ser ut över tid - tenderar att öka över tid, särskilt vid KBT [@Bandelow2018] som källa!

-->

Då behandlingsmaterialet översatts till svenska inför den aktuella studien – och originalmaterialet användes utan inslag av behandlarstöd – fanns det ingen behandlarstödsmanual eller dylikt för studiens behandlare att använda sig av. Behandlarna hade utöver detta ingen tidigare erfarenhet av internetbaserad psykologisk behandling. Dock hade båda behandlarna tidigare erfarenhet av ansikte mot ansikte-behandling med individer med självrapporterad bristande självhävdelse. Bristen på erfarenhet av internetbaserad behandling kan ha påverkat kvaliten i det behandlarstöd som gavs. Å andra sidan har det visat sig att tidigare erfarenheter och kunskaper om I-KBT hos behandlare inte gör nämnvärd skillnad så länge de har grundläggande kunskaper inom psykologisk behandling [@Baumeister2014a]. Båda behandlarna hade även tillgång till både ett dokument med generella förhållningssätt vid internetbehandling samt till vid-behov-handledning och stöd av en legitimerad psykolog med omfattande erfarenhet av I-KBT. Den generella målsättningen var att behandlarna skulle spendera cirka 15 minuter per vecka och deltagare. Detta varierade dock nämnvärt beroende på hur frekvent behandlarens deltagare hörde av sig till behandlaren med behandlingsrelaterade frågor samt hur utförligt deltagarna besvarade behandlingsprogrammets övningar. 

Ytterligare en potentiell brist i studien är användandet av de nyligen översatta versionerna av självskattningsformulären AAA-S [@Thompson2011] och RAS [@Rathus1973]. Då dessa skalor ej fanns tillgängliga på svenska översattes de inför rekryteringsstart. Det finns många rekommendation och riktlinjer för hur översättningar bör gå till [se @Beaton2000; och @Jones2001 för två väl använda metoder]. Ett gemensamt tema i dessa översättningsmetoder är att materialet oberoende översätts från originalspråk till planerat användningsspråk (i det rådande fallet till svenska) av åtminstone två personer och att den översatta versionen sedan översätts tillbaka till sitt originalspråk av ytterligare oberoende översättare. AAA-S eller RAS översattes inför föreliggande uppsats endast en gång från engelska till svenska.

De nyöversatta skalorna är ej validerade och saknar svenska normer. Istället används data för både AAA-S och RAS från student-sample 1 från @Thompson2011 som icke-kliniska normer. Fördelen med dessa data är dels att de är relativt aktuella, dels att de härrör från ett och samma sample och därför ger goda möjligheter till jämförelser sins emellan. Data från föreliggande uppsats skulle potentiellt kunna användas för att validera de svensköversatta skalorna i en uppföljande studie, dock endast med dilemmat att båda översättningar på en och samma gång är icke-validerade och idealiska kriterier för varandras validering; det saknas tyvärr vedertagna skalor i litteraturen för *assertiveness* utöver RAS och AAA-S. Ytterligare en begränsning för ett sådan validering är att det sample som undersöks i den här uppsatsen har en förmodad slagsida åt passiv självhävdelse och sannolikt inte innehåller tillräckligt med data från individer som kan antas ha överskott av aggressiv självhävdelse. Idealiskt sett skulle denna brist avhjälpas i kommande kompletterande undersökningar.

<!-- Det går därtill att problematisera reliabiliteten(????) hos de båda utfallsmåtten utifrån att konstruktet *assertiveness* och konstruktiv självhävdelse är otydligt och att många olika definitioner finns i litteraturen.  -->

<!-- Vet inte om man brukar skriva att det påverkar validiteten och reliabiliteten eller om man låter läsaren själv dra de slutsatserna. Sista meningen bör möjligen tas bort. 
TH: Samtidigt är det bra att diskutera detta. Nu är din sista mening borta, men vi bör kanske lägga till något. Låt oss disktuera!
-->

<!--
Möjligen även diskutera i det här avsnittet det resultat vi fått - och ifall det beror på behandlarnas kompetens?

Sidenote: Gör vi kontroller av bortfallet för att se att det inte är ett systematiskt bortfall?
TH: Menar du de som hoppat av eller de som inte svarat på alla självskattningar?

-->

## I relation till annan forskning, självhävdelse

## Behov av ny forskning

## Sammanfattning (?)

\newpage

# Referenser


```{r create_r-references}
r_refs(file = "r-references.bib")
```

\begingroup
\raggedright

\setlength{\parindent}{-0.5in}
\setlength{\leftskip}{0.5in}

<div id="refs" custom-style="Bibliography"></div>
\endgroup
