---
title             : "Respekt i kvadrat: en randomiserad kontrollerad effektstudie av internetf&ouml;rmedlad kognitiv beteendeterapi p&aring; graden av konstruktiv sj&auml;lvh&auml;vdelse"
shorttitle        : "Respekt i kvadrat"
author: 
  - name          : "Tobias Hagberg"
    email         : "tobias@hagberg.com"
    address       : "Psykologprogrammet, Psykologiska institutionen, Stockholms universitet"
  - name          : "Patrik Trang"
    email         : "patrik.trang@gmail.com"
affiliation:
  - institution   : "Psykologiska institutionen, Stockholms universitet"
wordcount         : "X"
bibliography      : ["r-references.bib", "library.bib"]
floatsintext      : no
figurelist        : no
tablelist         : no
footnotelist      : no
linenumbers       : yes
mask              : no
draft             : no
documentclass     : "apa6"
classoption       : "doc,a4paper" # man, jou, doc
output: 
  papaja::apa6_pdf:
    keep_tex      : TRUE
    latex_engine  : xelatex
    fig_caption   : yes
    includes:
      in_header   : stay-in-place.tex
keeptex           : true
lang              : sv-SE
header-includes:
   - \raggedbottom
   #- \usepackage{mathspec}
   #- \setallmainfonts{Times New Roman}
   - \setmainfont{Times New Roman}
   - \clearcaptionsetup{figure}
   - \clearcaptionsetup{table}
   - \setlength{\abovecaptionskip}{.5\baselineskip}
   - \setlength{\belowcaptionskip}{.5\baselineskip}
   - \usepackage{hyphenat}
   - \hyphenation{nor-mal-spann nor-mal-span-net}
   - \usepackage{tabu}
editor_options: 
  chunk_output_type: inline
---

```{r preferences, include = F, cache = F}

set.seed(42) # Seed for random number generation

options(contrasts=c('contr.treatment','contr.poly'))

library(devtools)
#devtools::install_github("strengejacke/sjPlot")
#devtools::install_github("crsh/papaja@devel",force=T)
#devtools::install_github("AWKruijt/JT-RCI",force=T)
#install_github("markwestcott34/stargazer-booktabs")

library("papaja")
library("broom.mixed")
library("knitr")
library("kableExtra")
library("readxl")
library("JTRCI")
library("nlme")
library("emmeans")
library("car")
library("ggplot2")
library("pastecs")
library("effsize")

#library("wesanderson")
#library("pander")
#library("lmerTest")

# authornote: |
#   `r readLines('authornote.txt', encoding = 'UTF-8')`
# abstract: |
#   `r readLines('abstract.txt', encoding = 'UTF-8')`
# keywords: |
#   `r readLines('keywords.txt', encoding = 'UTF-8')`

svkable = function(...) {
  knitr::kable(..., format.args = list(decimal.mark = ',', big.mark = ' '), format="latex", booktabs=T)
}

enkable = function(...) {
  knitr::kable(..., format.args = list(decimal.mark = '.', big.mark = ','), format="latex", booktabs=T)
}

```

```{r paramterers}

xg1 = "Självhjälp"
xg2 = "Terapeutstöd"
xg3 = "Väntlista"
xiterapi = "Iterapi [@Vlaescu2016]"
xpre = "Förmätning"
xdur = "Mittenmätning"
xpost = "Eftermätning"

```

```{r data setup, eval = F, cache = F}

# This chunk is to be run only once in order to set up anonymous data that can be published on figshare

##################################################################################
# Put the exported Excel files in the folder where this Rmd script resides
# and edit the lines below

# From tab Frågeformulär
raw_excel = "Respekt_surveys_200424_180943.xlsx"

# From tab Konversationer & Moduler
raw_excel_conversations = "Respekt_conversations_200424_181124.xlsx"

# From tab Frågeformulär" / demografi
raw_excel_sociodemographics <- "Respekt_survey453761_200424.xlsx"
##################################################################################

# Import data from Excel file (requires "readxl")
r2.raw.data <- read_excel(raw_excel)
r2.raw_conversations.data <- read_excel(raw_excel_conversations)
r2.raw_excel_sociodemographics.data <- read_excel(raw_excel_sociodemographics)

# Remove cases that should be excluded (they don't meet the inclusion criteria but was erroneously included)
r2.raw.data <- r2.raw.data[-c(13,48,52,97,158),]

# Remove outliers
# r2.raw.data <- r2.raw.data[-c(117),]

# Fix missing data labels
r2.raw.data[r2.raw.data == "[missing data]"] <- NA
r2.raw.data[r2.raw.data == "NA"] <- NA
r2.raw.data[r2.raw.data == "NaN"] <- NA

# Define columns to keep
keepers <- c(2,3,
             8:21,    # Pre
             29:42,   # During
             50:63,   # Post group 1 + 2
             71:84)   # Post group 3

# Copy to new dataframe
r2.wide.data <- as.data.frame(r2.raw.data[keepers])

# Make sure numericals are numeric
r2.wide.data[,c(3:58)] <- sapply(r2.wide.data[,c(3:58)], as.numeric)

# Define column names for preliminary keepers
colnames <-
  c(
    "pre_subject",
    "pre_group",
    "pre_reminders",
    "pre_rathus",
    "pre_aaas_ag",
    "pre_aaas_ad",
    "pre_lsas_anx",
    "pre_lsas_avo",
    "pre_lsas_int",
    "pre_lsas_per",
    "pre_lsas_sum",
    "pre_gad_sum",
    "pre_phq_sum",
    "pre_phq_sui",
    "pre_phq_q10",
    "pre_well",
    "dur_reminders",
    "dur_rathus",
    "dur_aaas_ag",
    "dur_aaas_ad",
    "dur_lsas_anx",
    "dur_lsas_avo",
    "dur_lsas_int",
    "dur_lsas_per",
    "dur_lsas_sum",
    "dur_gad_sum",
    "dur_phq_sum",
    "dur_phq_sui",
    "dur_phq_q10",
    "dur_well",
    "post_reminders",
    "post_rathus",
    "post_aaas_ag",
    "post_aaas_ad",
    "post_lsas_anx",
    "post_lsas_avo",
    "post_lsas_int",
    "post_lsas_per",
    "post_lsas_sum",
    "post_gad_sum",
    "post_phq_sum",
    "post_phq_sui",
    "post_phq_q10",
    "post_well",
    "postg3_reminders",
    "postg3_rathus",
    "postg3_aaas_ag",
    "postg3_aaas_ad",
    "postg3_lsas_anx",
    "postg3_lsas_avo",
    "postg3_lsas_int",
    "postg3_lsas_per",
    "postg3_lsas_sum",
    "postg3_gad_sum",
    "postg3_phq_sum",
    "postg3_phq_sui",
    "postg3_phq_q10",
    "postg3_well"
)

# Set column names
colnames(r2.wide.data) <- colnames

# Merge post data for group 3 with post data for group 1 + 2
# Pre: 
# - 3--16
# During:
# - 17--30
# Post group 1 + 2:
# - 31--44
# Post group 3:
# - 45--58
g3key <- which(!is.na(r2.wide.data$postg3_reminders))
r2.wide.data[g3key,c(31:44)] <- r2.wide.data[g3key,c(45:58)]

# Merge files from iTerapi
# by "pre_subject" and "Användare" respectively
r2.raw.data.merged <- merge(r2.wide.data,r2.raw_conversations.data,by.x="pre_subject",by.y="Användare")
r2.raw.data.merged <- merge(r2.raw.data.merged,r2.raw_excel_sociodemographics.data,by.x="pre_subject",by.y="Användarnamn")

names(r2.raw.data.merged)[names(r2.raw.data.merged) == 'Antal skickade meddelanden'] <- 'messages_sent'
names(r2.raw.data.merged)[names(r2.raw.data.merged) == 'Antal tilldelade moduler'] <- 'modules_assigned'
names(r2.raw.data.merged)[names(r2.raw.data.merged) == 'Antal öppnade moduler'] <- 'modules_opened'

# Strip out unwanted columns
r2.wide.data <- r2.raw.data.merged[,c(1:44,60:62,70:73,75,77,80:83)] # Keep columns that we want

# Anonymise, simplify and clean up data
r2.wide.data$subject <- factor(c(1:length(r2.wide.data[,1]))) # Add anonymous subject IDs
r2.wide.data$group <-
  factor(ifelse(
    grepl("Grupp 1", r2.wide.data$pre_group),
    1,
    ifelse(
      grepl("Grupp 2", r2.wide.data$pre_group),
      2,
      ifelse(grepl("Grupp 3", r2.wide.data$pre_group), 3, NA)
    )
  ),
  levels = c(3,1,2),
  labels = c(xg3,xg1,xg2)) # Add group designations
r2.wide.data$therapist <-
  factor(ifelse(
    grepl("Grupp 2: P", r2.wide.data$pre_group),
    1,
    ifelse(grepl("Grupp 2: T", r2.wide.data$pre_group),
           2, 3) # N = none instead of NA?
  ),
  levels = c(1,2,3),
  labels = c("A","B","N")) # Add therapist shorthands
r2.wide.data <- r2.wide.data[,c(58:60,1:57)] # Move categorical variables to the beginning
r2.wide.data <- r2.wide.data[,-c(4:5)] # Drop 

# Save safe data frame as a single object to the file system
saveRDS(r2.wide.data,file="r2.wide.data.RDS")

# Delete Excel file and clean up environment
# prompt.keep <-
#   readline(prompt = "Type an uppercase 'K' key to keep the Excel file (or press any other key to delete it): ")
# if (prompt.keep == "K") {
# } else {
#   file.remove(raw_excel)
# }
#rm(list = ls())

```

```{r reshape, cache = F, collapse=T}

# Get wide data
r2.wide.data <- readRDS("r2.wide.data.RDS")

# Subsetting keys
wg1 <- grepl(xg1, r2.wide.data$group)
wg2 <- grepl(xg2, r2.wide.data$group)
wg3 <- grepl(xg3, r2.wide.data$group)

n = length(r2.wide.data[,1])
t = 3 # 2do: change to 4 with final data

# Reshape (manually) to long data
r2.long.data <- data.frame(
  subject = factor(rep(r2.wide.data$subject, times = t)),
  group = factor(rep(r2.wide.data$group, times = t)),
  time = factor(rep(c(1,2,3), each = n), labels = c("Pre","During","Post")), # 2do: add "fu" with final data
  therapist = as.factor(rep(r2.wide.data$therapist, times = t)),
  rathus = c(
    r2.wide.data$pre_rathus,
    r2.wide.data$dur_rathus,
    r2.wide.data$post_rathus#,
    #r2.wide.data$fu_rathus # 2do: enable with final data
  ),
  aaas_ag = c(
    r2.wide.data$pre_aaas_ag,
    r2.wide.data$dur_aaas_ag,
    r2.wide.data$post_aaas_ag#,
    #r2.wide.data$fu_aaas_ag # 2do: enable with final data
  ),
  aaas_ad = c(
    r2.wide.data$pre_aaas_ad,
    r2.wide.data$dur_aaas_ad,
    r2.wide.data$post_aaas_ad#,
    #r2.wide.data$fu_aaas_ad # 2do: enable with final data
  ),
  lsas_anx = c(
    r2.wide.data$pre_lsas_sum,
    r2.wide.data$dur_lsas_sum,
    r2.wide.data$post_lsas_sum#,
    #r2.wide.data$fu_lsas_sum # 2do: enable with final data
  ),
  lsas_avo = c(
    r2.wide.data$pre_lsas_avo,
    r2.wide.data$dur_lsas_avo,
    r2.wide.data$post_lsas_avo#,
    #r2.wide.data$fu_lsas_avo # 2do: enable with final data
  ),
  lsas_int = c(
    r2.wide.data$pre_lsas_int,
    r2.wide.data$dur_lsas_int,
    r2.wide.data$post_lsas_int#,
    #r2.wide.data$fu_lsas_int # 2do: enable with final data
  ),
  lsas_per = c(
    r2.wide.data$pre_lsas_per,
    r2.wide.data$dur_lsas_per,
    r2.wide.data$post_lsas_per#,
    #r2.wide.data$fu_lsas_per # 2do: enable with final data
  ),
  lsas_sum = c(
    r2.wide.data$pre_lsas_sum,
    r2.wide.data$dur_lsas_sum,
    r2.wide.data$post_lsas_sum#,
    #r2.wide.data$fu_lsas_sum # 2do: enable with final data
  ),
  gad_sum = c(
    r2.wide.data$pre_gad_sum,
    r2.wide.data$dur_gad_sum,
    r2.wide.data$post_gad_sum#,
    #r2.wide.data$fu_gad_sum # 2do: enable with final data
  ),
  phq_sum = c(
    r2.wide.data$pre_phq_sum,
    r2.wide.data$dur_phq_sum,
    r2.wide.data$post_phq_sum#,
    #r2.wide.data$fu_phq_sum # 2do: enable with final data
  ),
  phq_sui = c(
    r2.wide.data$pre_phq_sui,
    r2.wide.data$dur_phq_sui,
    r2.wide.data$post_phq_sui#,
    #r2.wide.data$fu_phq_sui # 2do: enable with final data
  ),
  phq_q10 = c(
    r2.wide.data$pre_phq_q10,
    r2.wide.data$dur_phq_q10,
    r2.wide.data$post_phq_q10#,
    #r2.wide.data$fu_phq_q10 # 2do: enable with final data
  ),
 well = c(
    r2.wide.data$pre_well,
    r2.wide.data$dur_well,
    r2.wide.data$post_well#,
    #r2.wide.data$fu_well # 2do: enable with final data
  )
)

# Subsetting keys

lg1 <- grepl(xg1, r2.long.data$group)
lg2 <- grepl(xg2, r2.long.data$group)
lg3 <- grepl(xg3, r2.long.data$group)

lt1 <- grepl("Pre", r2.long.data$time)
lt2 <- grepl("During", r2.long.data$time)
lt3 <- grepl("Post", r2.long.data$time)

lg1t1 <- r2.long.data$group == xg1 & r2.long.data$time == "Pre"
lg1t2 <- r2.long.data$group == xg1 & r2.long.data$time == "During"
lg1t3 <- r2.long.data$group == xg1 & r2.long.data$time == "Post"

lg2t1 <- r2.long.data$group == xg2 & r2.long.data$time == "Pre"
lg2t2 <- r2.long.data$group == xg2 & r2.long.data$time == "During"
lg2t3 <- r2.long.data$group == xg2 & r2.long.data$time == "Post"

lg3t1 <- r2.long.data$group == xg3 & r2.long.data$time == "Pre"
lg3t2 <- r2.long.data$group == xg3 & r2.long.data$time == "During"
lg3t3 <- r2.long.data$group == xg3 & r2.long.data$time == "Post"

# lg1t13 <- r2.long.data$group == xg1 & r2.long.data$time == "Pre" | r2.long.data$time == "Post"
# lg2t13 <- r2.long.data$group == xg2 & r2.long.data$time == "Pre" & r2.long.data$time == "Post"
# lg3t13 <- r2.long.data$group == xg3 & r2.long.data$time == "Pre" & r2.long.data$time == "Post"


# Finally, make sure the waitlist condition has zero modules assigned & opened.
# Rationale: At the time of writing, participants have started with module 1 just 
# after having completed their post measurement survey; these opened modules
# should *not* be counted.
r2.long.data[lg3,c(18:20)] <- NA 

ll1 = length(r2.long.data[lg1t1,1])
ll2 = length(r2.long.data[lg2t1,1])
ll3 = length(r2.long.data[lg3t1,1])

```

```{r norms, cache = F}

### AAA-S Adaptive assertiveness
# Norms: Thompson (2011) 
# Adaptive assertiveness
# Student sample 1: 57.6 (7.5), alpha .82 <- Let's use these
# Student sample 2: 56.8 (7.4), alpha .82
# Clinical sample: 50.0 (8.4), alpha .69
r.AAAS_ad = 0.82 # s 329 @Thompson2011
sd.AAAS_ad.norm = 7.5 # s 329 @Thompson2011
mean.AAAS_ad.norm = 57.6 # s 329 @Thompson2011
ref.AAAS_ad = "student-sample 1 från @Thompson2011"

### AAA-S Aggressive assertiveness
# Norms: Thompson (2011) 
# Aggressive assertiveness
# Student sample 1: 33.2 (9.7), alpha .88 <- Let's use these
# Student sample 2: 31.6 (8.7), alpha .87
# Clinical sample: 27.5 (7.6), alpha .82
r.AAAS_ag = 0.88 # s 329 @Thompson2011
sd.AAAS_ag.norm = 9.7 # s 329 @Thompson2011
mean.AAAS_ag.norm = 33.2 # s 329 @Thompson2011
ref.AAAS_ag = "icke-kliniskt sample (student-sample 1) från @Thompson2011"

### PHQ9
# Normdata: Kroenke, K., Spitzer, R. L., & Williams, J. B. (2001). The PHQ-9: validity of a brief depression severity measure. Journal of General Internal Medicine, 16(9), 606–613. Retrieved from http://www.ncbi.nlm.nih.gov/pubmed/11556941
r.PHQ9 = 0.89 # @Kroenke2001 s 3
sd.PHQ9.norm = 3.8 # @Kroenke2001 s 3
mean.PHQ9.norm = 3.3 # @Kroenke2001 s 3
ref.PHQ9 = "icke-kliniskt sample från @Kroenke2001"

### GAD7
# Normdata: Spitzer, R. L., Kroenke, K., Williams, J. B. W., & Löwe, B. (2006). A Brief Measure for Assessing Generalized Anxiety Disorder. Archives of Internal Medicine, 166(10), 1092. https://doi.org/10.1001/archinte.166.10.1092
# Löwe, B., Decker, O., Müller, S., Brähler, E., Schellberg, D., Herzog, W., & Herzberg, P. Y. (2008). Validation and Standardization of the Generalized Anxiety Disorder Screener (GAD-7) in the General Population. Medical Care, 46(3), 266–274. https://doi.org/10.1097/MLR.0b013e318160d093
r.GAD7 = 0.92 # @Kroenke2006 s 3
sd.GAD7.norm = 4.8 # @Kroenke2006 s 3
mean.GAD7.norm = 4.9 # @Kroenke2006 s 3
ref.PHQ9 = "icke-kliniskt sample från @Kroenke2006"

### LSAS-24
# Normdata: Fresco, D. M., Coles, M. E., Heimberg, R. G., Liebowitz, M. R., Hami, S., Stein, M. B., & Goetz, D. (2001). The Liebowitz Social Anxiety Scale: a comparison of the psychometric properties of self-report and clinician-administered formats. Psychol Med 31, 1025-1035.
# Svenska normer: https://www.fbanken.se/form/34/liebowitz-social-anxiety-scale-self-report
r.LSAS24 = 0.96 # @Fresco2001 s 1026
sd.LSAS24.norm = 12.70 # @Fresco2001 s 1031
mean.LSAS24.norm = 13.49 # @Fresco2001 s 1031
ref.LSAS24 = "icke-kliniskt sample från @Fresco2001"

### Rathus
# Normdata: Thompson (2011) 
r.Rathus = 0.87 # s 326 @Thompson2011
sd.Rathus.norm = 23.9 # s 326 @Thompson2011
mean.Rathus.norm = 6.2 # s 326 @Thompson2011
ref.Rathus = "student-sample 1 från @Thompson2011"

```

Underskott av beteenden som går att samla under begreppet *assertiveness* (från engelska översatt till ”konstruktiv självhävdelse”) förknippas med en lång räcka psykologiska problem, exempelvis olika ångestsyndrom som generaliserat ångestsyndrom, social ångest och paniksyndrom, liksom depression, schizofreni med mera [@Speed2018a].

Träning i *assertiveness* har en lång historia med behavioristiska rötter från 1950-talet och framåt, bland annat genom @salter1949conditioned samt @Wolpe1966. Dessa första behaviouristiska terapier byggde på principer om klassisk betingning: Målet för träningen var att para aversiva stimuli som tidigare gav upphov till exempelvis passivitet eller aggressivitet med adaptiva beteenden som tidigare uttryckts i underskott – ofta med avslappning som en integrerad del, utifrån rationalen att avslappning och ångest inte är förenliga. Som en del i den självhävdelsefokuserade psykoterapin föreskrevs ett antal olika  beteenden för klienter och patienter att träna på, till exempel att säga nej till andra.

Under 1970-talet kom träning i konstruktiv självhävdelse både att formaliseras till kompletta behandlingsprogram, som i @LINEHAN1979, samt populariseras, till exempel i självhjälpstitlar som *Don’t say yes when you want to say no* [@fensterheim1975don] och *When I say no, I feel guilty: how to cope–using the skills of systematic assertive therapy* [@smith1975say]. Självhjälpsboomen under 1970-talet sammanföll med sociala och politiska omvälvningar i samhället, där marginaliserade grupper gjorde sig allt mer hörda och maktstrukturer i samhället sattes under förändringstryck. Dessa emanciperande och normbrytande rörelser väckte motstånd – precis som behavioristiskt influerade terapier gjorde. Ett uppseendeväckan exempel på kritik av träning i konstruktiv självhävdelse är @607233319760514, som frankt rekommenderade deltagare i *assertiveness*-kurser att hävda sig själva genom att vägra betala kursavgiften.

I och med psykatrins allt tydligare inriktning mot syndromala kategoriseringar av psykisk ohälsa, kanske tydligast i form av *Diagnostic and Statistical Manual of Mental Disorders* [@american1968diagnostic] med efterföljare, kom träning i *assertiveness* så småningom att falla i glömska. Sporadiskt återaktualiserades begreppet som mål för behandling under 1990-talet, då kompletterad med metoder för kognitiv omstrukturering i enlighet med principerna i @beck1979cognitive, för att på så sätt hjälpa personer med (mer eller mindre generaliserade) hindrande förutsägelser i svåra situationer att finna stöd för mer hjälpsamma förutsägelser och att testa dem i praktiken.

Bristande konstruktiv självhävdelse är ett exempel på ett behandlingsmål som är av allt större värde, för både kliniska och sub-kliniska populationer, inte minst som pendeln svingar tillbaka från syndromal diagnostik till transdiagnostik [@Speed2018a]. Det gäller särskilt om den solida beteendendevetenskapliga grunden byggs på och kompletteras med metoder och förhållningssätt som har utvecklats inom den kontextuella beteendevetenskapen sedan slutet av 1900-talet. Dessa inkluderar motiverande tekniker som enklare låter sig tillämpas i större sammanhang än en-till-en-terapi och som tillsammans med landvinningar inom internetförmedlad terapi kan göra det möjligt att nå och hjälpa även individer som saknar tillgång till eller motivation att söka traditionell psykologisk behandling. De inkluderar också ett mer pragmatiskt förhållningssätt till förskrivning av beteenden, som var vanligt förkommande i de tidiga behaviouristiska terapierna. Det val en individ fattar om specifika underskottsbeteenden att träna på i en terapi bör vara fritt och utgå från egenspecificerade mål i relation till egna värden [@Hayes1986].

## Vad är konstruktiv självhävdelse?

Begreppet *assertiveness* kom under 1970-talet att omfamna en allt längre lista med beteendemässiga operationaliseringar – så att det till slut blev svårt att skilja från begreppet ’social färdighet’ @LINEHAN1979. Det är därför viktigt att avgränsa begreppet.

@alberti1974your definierar konstruktiv självhävdelse som handlande som återspeglar individens egna långsiktiga intressen. Det inbegriper förmågan att ”stå upp för sig själv” utan överdriven ångest och färdigheten att uttrycka sina känslor samt att utöva sina egna rättigheter utan att kränka andras rättigheter. Med ’utöva sina rättigheter’ menas att både i icke-verbal och verbal handling uttrycka sina tankar, känslor, behov och önskningar.

Graden av konstruktiv självhävdelse för en person i en given situation kan inordnas som en punkt i en graf (se figur \@ref(fig:assertiveness)) med två kontinuerliga dimensioner: handlande med respekt för andras rättigheter på x-axeln och handlande med respekt för egna rättigheter på y-axeln. Konstruktiv självhävdelse är en kommunikationsstil som skiljer sig från aggressiv självhävdelse (det vill säga hävdande av egna rättigheter på bekostnad av andras). Den skiljer sig även från kommunikationsstilen passiv självhävdelse (det vill säga förnekande av egna rättigheter till förmån för andras) och från passiv-aggressiv självhävdelse (det vill säga bristande respekt för både egna och andras rättigheter). Gränsdragningarna mellan kommunikationsstilarna är förstås flytande, eftersom dimensionerna är kontinuerliga.

```{r assertiveness, out.width="65%", fig.align="center", out.extra='', fig.cap='Konstruktiv självhävdelse definieras i träningsprogrammet Respekt i kvadrat som handlande som är förenligt med samtidig respekt för egna och andras rättigheter. Passiv självhävdelse kan på samma sätt definieras som låg grad av respekt för egna rättigheter men hög grad av respekt för andras rättigheter; aggressiv självhävdelse kan definieras som hög grad av respekt för egna rättigheter men låg grad av respekt för andras rättigheter.'}

knitr::include_graphics("canvas-konstruktiv-slinga-X.pdf") 

```

### Vikten av en funktionell förståelse av begreppen

@Mitamura2018 problematiserar skillnaden mellan aggressiv och konstruktiv självhävdelse. De olika kommunikationsstilarna behöver förstås i de sammanhang de utförs. Beteenden som i en japansk (eller för all del svensk) kontext kan framstå som aggressiva kan i en amerikansk kontext framstå som konstruktiv självhävdande; beteenden som i en viss familj eller vänskapskrets ses som konstruktiva kan i andra ses som passiva, och så vidare. Vad som i kontexten menas med handlande som är förenligt med egna och andras rättigheter är dels föremål för pågående förhandling mellan parterna i det lokala sammanhanget, dels präglat av de strukturer, normer och traditioner som samhället och kulturen påbjuder [@Hayes1986; @butler1990gender]. Genom att anlägga ett funktionellt och kontextuellt synsätt på självhävdandebeteenden är det möjligt att använda begreppen utan att moralisera eller att vara normativt förskrivande. Begreppen 'konstruktiv självhävdelse', 'passiv självhävdelse' och 'aggressiv självhävdelse' kan användas pragmatiskt för att till exempel i en terapi särskilja och tala om beteenden i en specificerad kontext -- inklusive hur de förhåller sig till normer och regler på samhällsnivå, gruppnivå och individnivå.

## Konstruktiv självhävdelse och aktuellt forskningsläge

Forskning på *assertiveness* övergavs i stort sett efter 1970-talet i och med psykatrins fokus på syndromala kategoriseringar av psykisk ohälsa. *Assertiveness* föll tillsammans med andra transdiagnostiska begrepp i glömska till förmån för diagnosspecifika interventioner och insatser. 

Fram tills att *assertiveness* föll i glömska konstaterades dock flertalet intressanta fynd. @Wolpe1966 samt @Orenstein1975 upptäckte att det är oförenligt att uppleva ångest och att bete sig *assertive*. @Barrett1977 visade på att *assertiveness* hos barn korrelerade med uppvisande av prosociala beteenden och @Buell1981 följde upp det med en effektiv metod för att träna *assertiveness* hos just barn. Hos vuxna fastställdes det bland annat att god *assertiveness*: förbättrar ens interpersonella relationer [@Kincaid1978] och gör att man bemöter förhinder och motgångar med adaptiva beteenden [@Tanck1979]. @Rakos1979 visade på att *assertiveness* kunde tränas genom självhjälpsmaterial och @Rich1976 sammanställde flertalet metoder (samt respektive metods för- och nackdelar) som använts för att träna *assertiveness*.

Under de senaste åren har intresset för självhävdelse ökat något igen. @Vagos2019 konstaterar att självupplevd grad av psykiskt lidande korrelerar negativt med grad av konstruktiv självhävdelse, i linje med rationalen för träning i *assertiveness* som den presenterades av @Wolpe1966. @Amy2015 visar en negativ korrelation mellan att uppleva social ångest och konstruktiv självhävdelse. Deras slutsats är att man kan öka oddsen för konstruktivt självhävdande beteenden för en person antingen genom att i behandling exponera för antecedenterna för social ångest och/eller att arbeta med hur personen förhåller sig till själva ångesten. Den senare toleranskomponenten kan ses som ett komplement till den habitueringsrational som varit förhärskande inom KBT fram till sekelskiftet <!-- källa? -->.

@Speed2018a sammanställer forskningsläget kring *assertiveness*. Träning i konstruktiv självhävdelse kan förbättra måendet vid både ångestsyndrom och depression och öka självförtroende samt förbättra upplevd tillfredsställelse i parrelationer. Författarna konstaterar att träning i konstruktiv självhävdelse redan ingår i de bredare begreppen som beteendeaktivering och färdighetsträning i flertalet allt mer beforskade behandlingsmetoder -- som dialektisk beteendeterapi (DBT), *Acceptance and Commitment Therapy* (ACT) och beteendeaktivering vid depression. En stor andel av den forskning om *assertiveness* som ett transdiagnostiskt begrepp är till åren kommen och det finns ett stort behov att på nytt utvärdera den specifika effekten av självhävdelseträning [@Speed2018a]. Sammanfattningsvis är det moderna forskingsläget både skralt för *assertiveness* som konstrukt och omfattande för de syndrom och symtom som associeras med det.

### Evidensen för KBT vid ångest och depression

Evidensen för beteendeterapi och KBT för syndromala och icke-syndromala psykologiska problem har konstaterats vara god sedan många år tillbaka, både inom ramen för väl avgränsade och kontrollerade *efficacy*-studier och i ekologiskt valida *effectiveness*-studier. Det gäller även i hög grad de områden för vilka bristande konstruktiv självhävdelse är en del av problembeskrivningarna, till exempel ångestsyndrom, social fobi, generaliserat ångestsyndrom (GAD) och depression. 

@Chambless2001 ger en tidig översikt av det samlade forskningsläget för KBT utifrån en tydlig definition av empiriskt underbyggda terapier: terapi som undersökts med randomiserade kontrollerade studier, specificerade testgrupper och väl beskrivna behandlingar. Sammanställningen visar att KBT överlag har bättre evidens i den samlade litteraturen än andra terapiformer (oaktat huruvida till vilken grad dessa andra terapiformer faktiskt är verksamma). Systematiska sammanställningar med uppdaterat forskningsläge utifrån dessa principer publiceras sedan dess regelbundet i England av @NationalInstituteforHealthandCareExcellence2018 och i USA av @AmericanPsychologicalAssociation2016. @Socialstyrelsen2017 ger de senaste nationella riktlinjerna för vård vid depression och ångestsyndrom i Sverige. I dessa riktlinjer är KBT-behandling näst intill uteslutande förstahandsvalet vid psykologisk behandling.

@Hofmann2012 är en översikt av meta-analyser som visar att KBT alltjämt är en av de mest effektiva terapiformerna. I deras översikt visade sig KBT effektivt för att motverka bland annat trauma- och stressrelaterade symtom, liksom depressiva och ångestrelaterade syndrom. Litteraturen stödjer att KBT har god effekt för de syndrom som @Speed2018a associerar med brister i konstruktiv självhävdelse.

## Några saker att förhålla sig till
*ovan rubrik är temporär och bör få ett bättre namn, detsamma gäller följande underrubriker*

### En kontextuell och neurovetenskaplig inramning av \'kognitioner\'

Överlag har ordet för den enligt kognitiv omstrukturering verksamma komponenten \'tankar\' i vår text ersatts av ordet \'förutsägelser\'. En negativ förutsägelse i en specifik situation (exempelvis om den egna förmågan att klara av upplevelsen av ångest eller vilken konsekvensen ska bli av konstruktiv självhävdelse) är förankrad i den specifika kontexten: \'Negativa automatiska tankar\' kan lättare förväxlas med \'livsregler\' och \'grundantaganden\' som de definieras i @beck1979cognitive. Livsregler och grundantaganden kan ses som mer eller mindre generaliserade förutsägelser.

Att benämna ovan kognitioner för förutsägelser är dessutom i linje med det forskning kring prediktiv kodning. Den övergripande funktionen av det centrala nervsystemet är att med hjälp av ytterst begränsade sensoriska indata (det vill säga det som dina sinnen förnimmer) guida betydligt mer omfattande neuronal *top-down*-aktivitet för att *predicera* organismens yttre såväl som inre kontext [@Pezzulo2015; @Clark2016]. Den samlade upplevelsen av ångest (kroppsreaktioner, tankar, beteenden) är detsamma som en förutsägelse om bristande resurs- och energihushållning i situationen. Ett annat sätt att beskriva denna förutsägelse om en brist i resurs- och energihushållning är att man upplever det som att man inte kommer räcka till [@FeldmanBarrett2009]. När en person uppfattar miljön som aversiv och ångest väcks kommer hen att vilja mobilisera sina resurser för att sätta sig i säkerhet. Men om förutsägelserna om bristande resurser är felaktig på grund av allt för stort inflytande av hjärnans kortikala *top-down*-aktivitet (på bekostnad av sensorisk känslighet för *bottom-up*-aktivitet) uppstår problem: Förutsägelserna om att man inte kommer räcka till blir självuppfyllande profetior. Om och om igen genom en kombination av alltför långvarig allostatisk belastning och undvikande som gör att organismen går miste om återhämtning och naturliga förstärkningar som kan fylla på energireserverna bekräftas förutsägelserna. @FeldmanBarrett2009 sammanbryggar elegant den aktuella neurovetenskapen med den kontextuella beteendevetenskapens perspektiv på ångest och depression, där den gemensamma vidmakthållande faktorn är undvikande -- beteendemässigt och upplevelsemässigt.

### Att undvika det aversiva

Utifrån *tidigare* erfarenheter kan en individ ha giltiga och begripliga upplevelser av ångest och rädsla som dessvärre leder till undvikande *här och nu*. Detta kan i sin tur göra att individen går miste om sådant som hen värdesätter -- exempelvis att: få närhet, mer tid till egna intressen, hävda sina åsikter eller att nå andra naturliga förstärkare för stanna-kvar-och-märk-att-ångesten-går-över-beteenden.

Undvikande av aversiva stimuli -- det vill säga undvikandet av det som väcker obehag -- finns det i sig själv inget fel i. Det är till och med centralt för många organismers överlevnad att ha ett välfungerande undvikande av det som faktiskt är farligt. Att regelbundet undvika stimuli som upplevs hotfulla men som ej är immanent farliga kan däremot leda till psykopatologiska besvär. När dessa beteendemönster av undvikande väl vants in är det otroligt svårt att självmant bryta dem. Undvikandet leder på kort sikt allt som oftast till positiva följder (snabb och tillfällig reduktion av obehag), och även fast det  på lång sikt allt som oftast leder till negativa följder (minskad tillgång till det som värdesätts, upplevelsen av obehag ökar över tid) tenderar vi att bortse från det. Att undvika det som erfarenhetsmässigt upplevts som aversivt framstår ofta som funktionellt och rationellt, även när det inte är det [@Hayes1996].

Särskilt svårt är det att bryta beteenden som har som funktion att undvika det som väcker rädsla. En stor utmaning i behandling av ångestsyndrom är att överbrygga det undvikandet som följt av just rädsloinlärning. @Ohman2001 konstaterar att rädsloinlärning inte så lätt går att påverka med kognitiv kontroll i skarpt läge, inte minst för att de neuronala rädslokretsarna vid amygdala ligger så djupt förankrade i limbiska delar av hjärnan och mer eller mindre lever sitt eget liv.

Det har även visat sig att det är ytterst menligt <!-- möjligen skriva "självdestruktivt istället för menligt? --> att försöka undvika ens aversiva känslor. Detta undvikande brukar kallas för emotionellt undvikande. Regelbundet användande av emotionellt undvikande är kopplat till flertalet negativa följder. Det är paradoxalt nog kopplat till mer upplevande av negativa emotioner (och mindre upplevande av positiva emotioner), men även till större undvikande av nära relationer, mindre socialt stöd, lägre självförtroende och sämre generellt välmående [@Gross2003]. Den paradoxala biten går inte nog att betona: att försöka undvika aversiva emotioner leder till att man upplever dem mer [@Gross2003; @Fernandez-Rodriguez2018; @Hayes1996].

<!-- *@Pittig2014 är ej med i dagsläget men bör möjligen vara det? -->

### Att närma sig det aversiva

Att bryta undvikandebeteenden är ofta centralt för att minska psykopatologiska besvär. Det finns flera forskningsgrundande metoder för detta. En metod är att *på ett närvarande sätt* närma sig det aversiva och ångestväckande, så kallad exponering. Att närma sig det som väcker obehag leder hos många till mycket osäkerhet. Denna osäkerhet leder i sin tur inte ovanligen till överdrivet förberedande, efterfrågande om försäkran eller andra beteenden som ökar upplevelsen av kontroll i stunden (så kallade säkerhetsbeteenden). Det är en viktig inlärningsprocess att få uppleva denna osäkerhet – och samtidigt få lärdomen att osäkerheten i sig själv både är ofarlig och hanterbar. Att bibehålla osäkerhet under exponering går att göra genom att variera vilka aversiva stimuli som presenteras och i vilka situationer som dessa stimuli presenteras [@Sewart2019; @Knowles2019; @Craske2008]. Med andra ord, det går att väcka osäkerhet genom variation.

De Castella m. fl. [-@DeCastella2015] konstaterade även att emotionellt undvikande är tydligt kopplad till sämre effekt av exponering. Detta är i linje med mycket annan forskning. Att emotionellt undvika är ett säkerhetsbeteenden och säkerhetsbeteenden – det vill säga beteenden som förhindrar, undviker eller minimerar obehag i en given situation – är ett väletablerat fenomen som har konstaterats både ha en del i utvecklandet och i bibehållandet av ångestdriven psykopatologi [@Blakey2016]. Emotionellt undvikande är särskilt vanligt hos personer som lider av ångestsyndrom och depressiva syndrom [@Campbell-Sills2006] vilket med stor sannolikhet även gör det vanligt hos individer med bristanden *assertiveness*. När obehag, ångest och andra aversiva känslor väcks är det alltså viktigt att inte försöka undertrycka dem. Genom att tillåta sig själv känna dem ger man sig möjligheten till att bemästra dem.

Det finns också anledning att tro att det för en person med ångestrelaterat lidande är betydligt enklare än för en nedstämd eller deprimerad person att finna situationer som är lämpliga att träna i; att ångest väcks och att det känns jobbigt kan i sig ses som en signal för nyinlärning samt att det man håller på med är viktigt för en [@Barrett2016a].

Lyckad exponering tenderar att vara en ombytlig exponering där obehag väcks, säkerhetsbeteenden avstås och förväntningar bryts. Förväntingar och förutsägelser som individer tenderar att ha inför exponering är allt som oftast inkorrekta (det vill säga att de förväntar sig värre utfall än vad som sker) och desto större diskrepansen är mellan en indivds förväntningar och individens faktiska upplevelse, desto större är oddsen för nyinlärning [@Craske2008; @Sewart2019]. Lärdomar kan dras båda av att ångest minskar i intensitet, eller av att ens förmåga att hantera ångesten som väcks överträffar ens förväntningar [@Craske2008; @Blakey2016; @Knowles2019; @Sewart2019].

I linje med att undersöka ens egen förmåga att hantera aversiva känslor är att ändra sitt förhållningssätt till dem. <!--För många kan det stora steget i att bryta undvikande vara att arbete med att acceptera och tillåta sina känslor och upplevelser [@Hayes1996]. --> Många har aldrig fått tillgång till den vägledning eller de verktyg som behövs för att hantera starka emotionella upplevelser. De har aldrig lärt sig att förstå sorg och ilska, eller hur de ska gå tillväga för att lugna sin ångest eller sin frustration.  Istället har de lärt sig att distrahera sig och undvika. Bedöva genom att undantrycka. Att ändra dessa förutsägelser om att vissa emotioner är oacceptabla; att tillåta sig känna dem, närma sig dem, acceptera dem, har återkommande gånger visat sig vara ett effektivt sätt att bryta undvikande [@Hayes1996; @Hayes2004a; @Luoma2007;] och ett effektivt sätt att behandla många av de psykatriska besvär som individer med bristande *assertiveness* upplever [@A-Tjak2015a].

Ytterligare ett sätt att närma sig aversiva stimuli är genom avslappning. Även om det fortfarande inte är konstaterat exakt vad de verksamma komponenterna i avslappningsträning vid ångestbesvär är, har forskningsstudier i decennier konstaterat avslappningsträning en effektiv metod för att minska symptom hos en del patienter som lider av ångesypsykopatoli [@Conrad2007]. Tillämpad avslappning är en copingteknik som började utvecklas i slutet av 1970-talet för patienter med fobier och panikattacker. Den har sedan dess även visat sig effektiv för bland annat generell ångeststörning  och stress [@ost2006tillampad]. En hypotes för varför avslappningsmetoder fungerar är att ångestreaktioner och att vara avslappnad ej är kongruent med varandra, det vill säga att båda inte kan existera samtidigt. Är du avslappnad kan du inte samtidigt uppleva ångest [@Conrad2007]. Då det -- som nämnt i tidigare stycke -- är ytterst svårt att konstruktivt självhävda sig när man upplever ångest [@@Amy2015], och att ångest i sin tur inte är kongruent med att vara avslappnad [@Conrad2007] går det rimligen att extrapolera att lyckad avslappningsträning ökar oddsen för uppvisande av konstruktivt självhävdande beteenden. 

<!--
While growing up many of us never had the proper tools or guidance to deal with difficult emotions. We never learned to understand our sadness or anger. We weren't taught how to calm our anxiety or sooth our frustration. Instead we learned to distract and avoid. To tune out unpleasant feelings with numbing. Sometimes destructive behaviour.
-->

Kort och gott: Genom att *på ett närvarande sätt* i så många kontext som möjligt testa sina förutsägelser och sedan dra slutsatser om både utfallet och ens egen förmåga att hantera dessa utfall ökar man chansen att undvikande bryts och chansen till ökat engagemang i det man värdesätter i livet förbättrats.

<!-- 
här bör ytterligare ett kort avsnitt föras in om att ångest & avslappning kan inte finnas samtidigt.

Förslagsvis använda L-G Öst kring TA plus fiska fram några som pratar om att avslappning & ångest inte går ihop samt Wolpe och att assertiveness och ångest inte går ihop

[@Conrad2007] att avslappningsträning verkar effektivt för att behandla ångest, men svårt att veta exakt vad som gör det.
-->

<!-- Violating expectancies -->

#### Att finna motivationen till att bryta gamla vanor

Många som lever med psykopatologiska besvär under en längre tid kan uppleva det som att det inte finns någonting de kan göra åt sina besvär. Som att deras symtom och deras lidande är där för att stannna. Detta brukar kallas för ett *fixed mindset*. Ett *fixed mindset* är antagandet att förmågor, färdigheter samt egenskaper är fasta och oföränderliga. Detta skiljer sig från ett *growth mindset*, antagandet att förmågor, färdigheter och egenskaper kan utvecklas och förändras. Dessa *mindset*, tankesätt, är ett sorts ramverk genom vilket man tolkar och förstår sig på sina erfarenheter, vilket i sin tur påverkar vilka beteenden och emotioner man uppvisar [@Dweck1995]. Tankesätten kan beröra mer övergripande domäner, såsom personlighet och intelligens, eller mer specifika domäner, såsom hur man tänker kring ångest och emotioner. Man kan ha ett fixerat tankesätt inom en viss domän, och ett utvecklande tankesätt inom en annan [@Schroder2016]. Har man ett utvecklande tankesätt kring ångest leder det både till större motivation under en behandlings gång och till större odds för positivt behandlingsutfall [@Schroder2015; @DeCastella2015]. Det har även visat sig att personer med ett fixerat tankesätt i större utsträckning försöker undvika negativa emotioner samt i mindre utsträckning omvärderar sina förutsägelser i ljuset av nya erfarenheter [@Schroder2015]. Forskning konstaterar att det finns gott om anledningar att arbeta mot ett *growth mindset*.


*work in progress* 

Lösningen:
- värden, långsiktiga skäl att uppsöka sit
- direkt kontignent belöning, ex återkoppling och uppmuntran från terapeut



## Internet och internetbaserad vård

Internet har ändrat gemene mans tillgång till information och tjänster på ett radikalt sätt. För cirka 15 år sedan använde mindre än 20% av världens befolkning internet. 2019 uppskattas det att nästan 54% av världens befolkning använder sig av internet. I Europa är motsvarande siffra 83% [@ITU2019] och enligt Internetstiftelsens rapport Svenskarna och internet [@Findahl2019] har internetanvändandet i Sverige ökat från 85% år 2010 till 95% år 2019. Nästintill hela Sveriges befolkning är aktiva internetanvändare. Fler än 8 av 10 av de som använder internet i Sverige söker även efter hälso- och medicinsk information på nätet och cirka hälften utnyttjar diverse e-tjänster relaterade till sjukvården [@Findahl2019]. 

Regeringen har som vision att Sverige år 2025 ska vara bäst i världen på e-hälsa. En del i denna vision är att kunna erbjuda internetbaserade behandlingsalternativ  [@Socialdep2016]. I dagsläget erbjuds redan internetbaserad behandling i viss utsträckning inom den svenska sjukvården [se @Socialstyrelsena]. Internetbaserad vård har flera fördelar. Flexibiliteten i var och när vårdkontakten genomförs innebär att potentiellt fler personer kan nyttja den. Vården kan potentiellt – beroende på upplägg – även finnas tillgänglig dygnet runt. Utöver detta ger digitaliserad vård tillgång till kommunikationsvägar som kan passa bättre för vissa vårdsökande jämfört med traditionell vård [@Andersson2016].

### Evidensen för internetbaserad kognitiv beteendeterapi

Internetbaserad kognitiv beteendeterapi, I-KBT, började undersökas och utvärderas kring millenniumskiftet. Under de senaste årtiondena har hundratals studier undersökt effekten av I-KBT. Idag används I-KBT som ett behandlingsalternativ inom flera olika länder som ett komplement till mer traditionella vårdalternativ [@Andersson2016]. 

Det finns i Sverige flera exempel på självhjälpsmaterial i KBT som har beforskats i form av I-KBT och sedan publicerats för allmänheten i form av självhjälpsböcker. Exempel på dessa är @Furmark2019sf, @dugas2018 och @Carlbring2011ipf. Dessa behandlingsprogram består allt som oftast av moduler (som motsvarar kapitel i självhjälpsböckerna) innehållande psykoedukativ text, övningar och hemuppgifter kopplade till klientens eller patientens besvär. Vanligtvis tilldelas deltagarna en modul per vecka. I många av dessa behandlingsprogram har även en stödbehandlare tilldelats deltagarna. Stödbehandlaren kan ge återkoppling, besvara frågor, och ge stöd allt eftersom behandlingen fortskrider [@Vlaescu2016]. Självhjälpsböcker är ett billigt sätt för en stor publik att ta del av evidensbaserad psykologisk vederhäftig kunskap. Validerade självhjälpsböcker har också potential att förbättra ansikte-mot-ansikte-behandlingar, där självhjälpsböcker kan användas som stöd för både genomförande av hemuppgifter under behandlingens gång och för vidmakthållande av behandlingseffekter.

<!-- *[Möjligen problematisera kommersialiseringen av forskningsresultat här -- men å andra sidan är det ett billigt sätt för konsumenten att få tillgång till material ... Också skriva något här om att flera landsting och även privata aktörer erbjuder allt fler behandlingsprogram över internet.]* -->

I-KBT är en effektiv behandlingsmetod för ett brett spektrum av olika besvär. I en meta-analys från 2018 – som inkluderade 64 RCT-studier – konstateras I-KBT vara effektivt för behandling av både depression, paniksyndrom, agorafobi, social fobi samt generaliserat ångestsyndrom [@Andrews2018]. Författarna konstaterade att medeleffektstorleken för internet-KBT (I-KBT) är *d* = 0,8 eller mer i jämförelse med kontrollbetingelse. Enligt resultaten tenderar också effekten att hålla i sig över tid. I-KBT är dessutom jämförbart effektmässigt med terapeutledd terapi. Både i en annan meta-analys från samma år samt i en meta-analys från ett decenium tidigare konstaterades I-KBT även likvärdigt ansikte-mot-ansiktebehandling [@Carlbring2018; @Barak2008]. Dessa resultat bekräftar tidigare fynd i samma riktning [@Andrews2010]. 

I-KBT har även visat sig vara effektivt vid behandling av PTSD [@Sijbrandij2016], insomni [@Zachariae2016] och för att minska lidandet vid olika kroniska hälsobesvär [@Mehta2019]. I-KBT är också en verksamt vid en rad olika transdiagnostiska symtom såsom stress [@Day2013], prokrastinering [@Rozental2015] och perfektionism [@Rozental2017; @Wade2019].

<!-- *Ta även med referens till @Andersson2016b ?* -->

Trots att evidensen för kognitiv och beteendeterapeutisk behandling vid ångestsyndrom och depressiva syndrom är god förblir majoriteten av fallen även i länder med väl utvecklad sjukvård obehandlade [@Craske2017]. Många kan bära på ett psykiskt lidande utan att för den skull nå upp till kriterierna för någon av diagnoserna i DSM. Och för dem som ändå skulle göra det är tillgången till vård en begränsande faktor som I-KBT kan avhjälpa [@Andrews2018].

### Användarupplevelsen och framgångsfaktorer vid I-KBT

I-KBT kan erbjuda klienter fördelar i förhållande till ansikte-mot-ansiktebehandling. I-KBT kan erbjuda en anonymitet som gör det lättare för vissa grupper att söka sig till vård [@Lundgren2018; @Rozental2020] och ger dessutom möjlighet till tidsmässig flexibilitet. Ytterligare en fördel som @Lundgren2018 uppmärksammar är att många upplever det enklare att uttrycka sig i skrift än i tal.

En nackdel med I-KBT är att vissa deltagare hindras av besvär med tekniken vilket kan försvåra deras möjligheter till att ta del av vården. En annan är att de lösare tidsramarna erbjuder möjlighet att skjuta upp eller prioritera ned internetbaserad behandling, jämfört med fysiska besök hos en kliniker [@Burke2019]. 

För att maximera oddsen för ett positivt utfall bör I-KBT-behandlingar ha tydliga inklusionskriterier samt screena och välja deltagare utifrån dessa. Framgångsrika I-KBT-behandlingar inkluderar interaktiva behandlingskomponenter, innehåller relevanta pedagogiska inslag om psykiska och kroppsliga besvär och om vad som vidmakthåller psykiska problem, liksom komponenter för att bryta vidmakthållandet av besvären [@Barak2008].

## Frågeställningar

I den här uppsatsen undersöker vi följande frågeställningar:

### Primär frågeställning

Det vi primärt är intresserade av är om det finns någon skillnad (i endera riktning) i effekt mellan gruppen `r xg1` och gruppen `r xg2` med avseende på konstruktiv självhävdelse, det vill säga med utfallsmåttet AAA-S Adaptive.

<!-- Är I-KBT utan terapeutstöd non-inferior I-KBT med terapeutstöd vad det gäller ökning av konstruktiv självhävdelse och minskning av passiv och aggressiv självhävdelse? Med det menas att vi vill testa om behandlingseffekten på konstruktiv självhävdelse för gruppen `r xg1` inte är sämre än effekten för gruppen `r xg2`. ** OBS det här innebär ett one-tailed t-test pre--post??** -->

### Sekundära frågeställningar

Vi är också intresserade av att ta reda på om effekten i gruppen `r xg3` är sämre än behandlingseffekten i gruppen  `r xg1` respektive gruppen `r xg2` med avseende på konstruktiv självhävdelse, det vill säga med utfallsmåttet AAA-S Adaptive.

<!-- Är kontrollgrupp inferior I-KBT med terapeutstöd och/eller I-KBT utan terapeutstöd vad det gäller ökning av konstruktiv självhävdelse och minskning av passiv och aggressiv självhävdelse? Med det menas att vi vill testa om gruppen `r xg3` har en sämre effekt på konstruktiv självhävdelse än de två behandlingsgrupperna `r xg1` och `r xg2`. ** OBS det här innebär ett one-tailed t-test pre--post?? ** -->

Slutligen vill vi också undersöka vilka prediktorer/moderatorer hos deltagarna (exempelvis grad av social ångest eller grad av depression) i behandlingsalternativen `r xg1` och `r xg2` som påverkar utfallet samt vilka mediatorer inom behandlingsalternativen (exempelvis tilldelning av terapeut) som påverkar utfallet. 

<!-- Frågeställning(ar)

Finns det en skillnad mellan I-KBT utan terapeutsttöd och I-KBT med terapeutstöd när det gäller ökning av konstruktiv självhävdelse (och minskning av passiv samt aggressiv självhävdelse)?

Är kontrollgrupp (väntelista) sämre än I-KBT med/utan terapeutstöd? 

Vilka patientfaktorer påverkar effektiviteten av endera eller båda behandlingsalternativen (prediktorer/moderatorer)? 

Vilka faktorer inom behandlingsalternativen (mediatorer) påverkar behandlingseffekten? -->

# Metod

## Design

Sample-storleken för varje grupp bestämdes till n = 70 med en powerberäkning innan rekrytering påbörjades. I studien planerade manipulationer, variabler, mättillfällen och insamlad data har använts i de efterföljande analyserna utan selektion i efterhand. Såväl randomiseringen som exkluderade deltagare från studien, randomiseringen av 210 deltagare till sina respektive grupper samt randomiseringen av deltagarna med behandlingsstöd till respektive behandlare gjordes av oberoende tredje part vid Stockholms Universitet med hjälp av internetbaserade randomiseringstjänster (www.random.org för exkluderingen och randomiseringen till respektive behandlare samt www.sealedenvelope.com för randomiseringen till de tre grupperna). Deltagarna informerades via den webbaserade plattformen om exkludering eller vilken grupp de tillhörde. 

### Rekrytering

Rekrytering skedde mellan 28 januari och 5 februari 2020. Studien annonserades på sociala medier (www.facebook.com, www.twitter.com, www.linkedin.com samt www.instagram.com). Den annonserades även på diverse andra webbplatser (t ex www.studie.nu). De som ville veta mer om studien hänvisades till studiens hemsida (www.respektikvadrat.se). Där fanns information om hur studien skulle gå till, vilka inklusions- samt exklusionskriterierna var och när studien startade. Det fanns även information om vilka som var involverade i studien samt kontaktuppgifter till studieansvarig. Deltagarna anmälde sitt intresse genom att uppge sin e-postadress. I samband med att deltagarna hade möjlighet att anmäla sitt intresse presenterades de även med information kring potentiella risker med att delta, sekretess, datasäkerhet, datahantering samt att deltagandet är frivilligt och kan avbrytas när som helst. När deltagarna väl anmält sitt intresse skickades en länk via e-post med självskattningsformulär att besvara elektroniskt. Formulären frågade efter generellt välmående, nedstämdhet, ångest, socialfobiska tendenser samt egenupplevd självhävdelse. Deltagarna fick även fylla i demografiska frågor samt frågor om erfarenhet av tidigare psykologisk behandling, motivation till att delta i den aktuella studien samt om pågående medicinering. Deltagarna hade även möjligheten att i fritext informera om de ansåg att det fanns något annat som var nödvändigt att beakta vid bedömningen.

### Deltagare

Som framgår av figur \@ref(fig:flow) så anmälde totalt 657 personer intresse till studien varav 464 personer slutförde hela screeningsprocessen. Av dessa exkluderades 126 personer då de uppfyllde något av exklusionskriterierna. De kvarvarande 338 personerna erbjöds plats i studien. Av dessa bejakade 253 sin plats. 43 personer exkluderades från behandlingen genom randomisering så att 210 inkluderades. De deltagere som exkluderades via randomisering erbjöds tillgång till materialet på samma sätt som kontrollgruppen fick det – men med skillnaden att deras resultat ej inkluderats i beräkningarna. Vid behandlingsstart hade alltså studien 210 deltagare. Vid en extra kontroll under behandlingens gång upptäcktes det att fem deltagare (n = 3 från gruppen `r xg1` och n = 2 från gruppen `r xg3`) hade inkluderats trots pågående psykologisk behandling. Dessa deltagare har fått fullgå behandlingen på oförändrade villkor, men deras resultat har exkluderats från studiens analyser Utöver detta bad en deltagare från gruppen `r xg2` om att få bli exkluderad från studien. Denna deltagare bad även om att hens data ej skulle användas. Dessa sex deltagare har exkluderats från alla statistiska beräkningar.

```{r flow, out.width="100%", fig.align="center", out.extra='', fig.cap='Flödesschema över inklusion, exklusion (med kriterier) samt bortfall.'}

knitr::include_graphics("flow.pdf")

```

#### Inklusionskriterier

För att delta krävdes det att man var svensk medborgare, minst 18 år gammal, hade tillgång till en internetuppkoppling samt att man behärskade svenska i tal och skrift. Alla deltagare som erbjöds plats i studien blev informerade om detta via den webbaserade plattformen de använt sig av för att anmäla sitt intresse och fylla i screeningen. Deltagarna informerades om inklusion en vecka före studiestart.

#### Exklusionskriterier

De personer som skattade 15 eller mer på självskattningsformuläret PHQ-9 exkluderades. Utöver detta exkluderades de deltagare som inom en tremånadersperiod innan behandlingsstart gjort förändringar i sin psykofarmakabehandling. Även personer som uppgav att de hade pågående psykologisk behandling exkluderades. Slutligen exkluderades de personer som i frisvar under screeningsprocessen tydligt uppgav att de hade tidsbrist och/eller låg motivation till behandlingen. Alla personer som exkluderades blev informerade om detta via den webbaserade plattformen de använt sig för att anmäla sig till studien. När det var tillämpbart hänvisades exkluderade personer till andra vårdgivare.

#### Demografisk data

```{r def demdata, cache = F}

xdemocat <-
  c(
  "M (SD)",
  "Kvinna",
  "Singel",
  "Sambo",
  "Gift",
  "Annat",
  "Annan utbildning",
  "Folkskola/grundskola",
  "Gymnasium",
  "Yrkesutbildning",
  "Universitet/högskola (pågående)",
  "Universitet/högskola (avslutad)",
  "Annan sysselsättning",
  "Studerande",
  "Arbetande",
  "Arbetslös",
  "Pensionär",
  "Föräldraledig",
  "Sjukskriven",
  "Nej",
  "Ja, tidigare",
  "Ja, pågående",
  "Nej",
  "Ja"
  )

xdemodata <- rbind(
  prop.table(table(r2.wide.data$Demografi.Kon,r2.wide.data$group),2),
  prop.table(table(r2.wide.data$Demografi.Civilstand,r2.wide.data$group),2),
  prop.table(table(r2.wide.data$Demografi.Utbildning,r2.wide.data$group),2),
  prop.table(table(r2.wide.data$Demografi.Sysselsattning,r2.wide.data$group),2),
  prop.table(table(r2.wide.data$Demografi.Psykofarmaka,r2.wide.data$group),2),
  prop.table(table(r2.wide.data$Demografi.PsykoBehandling,r2.wide.data$group),2),
  prop.table(table(r2.wide.data$Demografi.1,r2.wide.data$group),2),
  prop.table(table(r2.wide.data$Demografi.2,r2.wide.data$group),2),
  prop.table(table(r2.wide.data$Demografi.3,r2.wide.data$group),2)
)
  
xdemodata <- xdemodata[-c(1,25:27),]

xdemodata.ext <- rbind(
  cbind(
    paste(round(mean(r2.wide.data[wg1, 50]), 2), " (", round(sd(r2.wide.data[wg1, 50]), 2),
          ")",
          sep = ""),
    paste(round(mean(r2.wide.data[wg2, 50]), 2), " (", round(sd(r2.wide.data[wg2, 50]), 2),
          ")",
          sep = ""),
    paste(round(mean(r2.wide.data[wg3, 50]), 2), " (", round(sd(r2.wide.data[wg3, 50]), 2),
          ")",
          sep = "")
  ),
  round(xdemodata * 100,2)
)

xdemodata.rot <- t(xdemodata.ext)

colnames(xdemodata.rot) <- xdemocat

xdemodata.rot[,c(3:5)] <- sapply(xdemodata.rot[,c(3:5)], as.numeric)

demdata.tabell <- t(xdemodata.rot)

```

De `r length(r2.wide.data$subject)` deltagare vars data används i den här studien var mellan 20 och 65 år gamla med en medelålder på 41,8 år (standardavvikelse 8,8). En betydande majoritet (87,8&nbsp;%) identifierade sig som kvinnor, övriga som män. Knappt tre fjärdedelar av deltagarna har avslutade universitets- eller högskoleutbildningar (71,6&nbsp;%) och tre fjärdedelar av deltagarna var vid behandlingens start arbetande (75,5&nbsp;%). Mer än hälften av deltagarna (61,3&nbsp;%) hade tidigare erfarenheter av psykologisk behandling. Av dessa hade majoriteten (64,8&nbsp;%) tidigare erfarenheter av KBT. Knappt en tredjedel av alla deltagare (29,0&nbsp;%) hade erfarenhet av psykofarmaka. Vid behandlingens start stod 17,6&nbsp;% på något slags psykofarmaka. Totalt 3,4&nbsp;% av deltagarna var vid behandlingsstart sjukskrivna. För att se de demografiska faktorernas fördelningar i respektive grupp, se tabell \@ref(tab:demdata).

(ref:dem) Demografisk data för deltagarna, redovisad per grupp.

```{r demdata, out.width="100%", tab.align="center", cache = F,as.is=T}

svkable(demdata.tabell, caption = "(ref:dem)", linesep = "", align="ccc") %>%
  kable_styling(full_width = F) %>%
  column_spec(2, width = "6em") %>%
  column_spec(3, width = "6em") %>%
  column_spec(4, width = "6em") %>%
  pack_rows("Ålder (år)", 1, 1, bold = F) %>%
  pack_rows("Kön (%)", 2, 2, bold = F) %>%
  pack_rows("Civilstånd (%)", 3, 6, bold = F) %>%
  pack_rows("Utbildning (%)", 7, 12, bold = F) %>%
  pack_rows("Sysselsättning (%)", 13, 19, bold = F) %>%
  pack_rows("Användning psykofarmaka (%)", 20, 22, bold = F) %>%
  pack_rows("Tidigare psykologisk behandling (%)", 23, 24, bold = F)# %>%
  #row_spec(c(1,2,6,12,19,22), extra_latex_after = "\\midrule")

```

### Behandlarstöd

En av de tre grupperna fick tillgång till behandlarstöd. Deltagarna i denna grupp blev randomiserade till en av de två behandlarna. Varje behandlare hade i och med detta behandlingskontakt med 35 deltagare var. Behandlarna var studenter vid Stockholms Universitet. Båda behandlarna gick sista terminen på psykologprogrammet och hade en grundläggande psykoterapiutbildning i KBT. Under hela studiens gång hade behandlarna tillgång till handledning av en legitimerad psykolog med drygt 20 års erfarenhet av internetbaserad psykologisk behandling.

Behandlarstöd bestod av veckovis skriftlig kontakt med deltagarna via den krypterade webbaserade plattformen `r xiterapi`. Stödet bestod av återkoppling på genomförda övningar, uppmuntran, validering, psykoedukation samt svar på de frågor deltagarna ställde. Tidsåtgången var cirka 15 minuter per deltagare och vecka. De två andra grupperna hade inte tillgång till behandlarstöd men fick kontaktuppgifter till studieansvarig för eventuella administrativa frågor.

### Primära utfallsmått

<!-- [Pers kommentar]
NI kan, om ni vill ha guldstjärna, enkelt räkna ut er egen studies Cronbach alfa för var och en av formulären vid förmätningen (och komplettera med den siffran).
-->

#### Självhävdelsestil

En inför den här studien gjord svensk översättning av självskattningsskalan Adaptive and Aggressive Assertiveness Scales [AAA-S; @Thompson2011] användes för att mäta vilka metoder för självhävdelse som deltagarna använde sig av. Skalorna utgörs av 30 påståenden som besvaras med en 6-gradig likertskala där 0 motsvarar ”aldrig” och 5 motsvarar ”alltid”. Svaren räknas samman till två skalor, en för aggressiv självhävdelse och en för konstruktiv (adaptiv) självhävdelse. Hög poäng på delskalan för aggressiv självhävdelse indikerar ett aggressivt självhävdande beteendeemönster och hög poäng på delskalan för konstruktiv självhävdelse indikerar ett konstruktivt självhävdande beteendemönster. (Låga poäng på båda går att tolka som passiv självhävdelse.) En fördel med AAA-S jämfört med andra skalor som mäter självhävdelse är att den gör explicit skillnad mellan konstruktiv och aggressiv självhävdelse. Adaptive- och Aggressiveness-skalorna har god intern reliabilitet (α = 0,93 respektive α = 0,88). Den svenska versionen var inte validerad inför studiestart.

### Sekundära utfallsmått

#### Depression

Skattningsskalan Patient Health Questionnaire 9-Item Scale [PHQ-9; @Kroenke2010] användes för att mäta symtom på depression. Det är en självskattningsskala bestående av nio frågor som besvaras med en 4-gradig likertskala där 0 motsvara ”Inte alls”, 1 ”Flera dagar”, 2 ”Mer än hälften av dagarna” och 3 ”Nästan varje dag”. Utöver dessa nio frågor ställs en fråga om funktionspåverkan av symtomen. Summan på de nio första frågorna summeras. Maximal totalpoäng på PHQ-9 är 27. En summa på 0–4 indikerar minimal allvarlighetsgrad/ingen depression, 5–9 mild allvarlighetsgrad, 10–15 måttlig allvarlighetsgrad och 15–27 svår allvarlighetsgrad [@Kroenke2010]. I den föreliggande studien exkluderades de individer med ett resultat ≥15, då poäng mellan 15–27 tyder på att egentlig depression kan föreligga. Skalan bedöms ha en hög intern reliabilitet [α = 0,89; @Kroenke2001a]. Det har även visat sig att de psykometriska egenskaperna föreligger vid administrering online [@Titov2011].

#### Ångest

Symtom på ångest mäts genom Generalised Anxiety Disorder 7-item scale [GAD-7; @Kroenke2006]. Skalan består av sju stycken frågor rörande symtom på ångest de senaste som besvaras på en 4-gradig likertskala där 0 står för ”Inte alls”, 1 för ”Flera dagar”, 2  för ”Mer än hälften av dagarna” och 3 för ”Varje dag”. Svaren på de sju frågorna summeras. Maximal totalpoäng på GAD-7 är 21. Tröskelvärden för mild, måttlig och allvarlig ångest ligger vid 5, 10 respektive 15 [@Kroenke2010]. Skalan har god intern reliabilitet (α = 0,92) och hög test-retest-reliabilitet (r = 0,83).

#### Social Ångest

Symtom för social ångest mättes med Liebowitz Social Anxiety Scale [LSAS-SR; @Fresco2001]. I självskattningsskalan presenteras 24 situationer som besvaras på två stycken 4-gradiga likertskalor. Den ena skalan frågar om mängd rädsla eller ångest i respektive situation där 0 motsvarar ”Ingen”, 1 ”Mild”, 2 ”Måttlig”, och 3 ”Stark”. Den andra skalan frågar om mängd undvikande av respektive situation där 0 motsvarar ”Aldrig (0%)”, 1 ”Ibland (1–33% av tiden)”, 2 ”Ofta (33–67% av tiden), och 3 ”Vanligtvis (67–100% av tiden)”. Svaren på alla frågor summeras. Maximal totalpoäng på LSAS-SR är 144. Vid en totalpoäng på över 30 föreligger troligen social fobi. Vid en totalpoäng på över 60 föreligger troligen generaliserad social fobi. Skalan har god intern reliabilitet (α = 0,96).

#### Allmänt psykiskt välmående

Självskattningsskalan Välmåendeskalan [VS; @Braconier2015], användes för att mäta deltagarnas allmänna psykiska välmående. Skalan består av 18 frågor om mående den senaste veckan. Frågorna besvaras på en 5-gradig likertskala där 0 motsvarar ”Aldrig”, 1 ”Sällan”, 2 ”Ibland”, 3 ”Ofta” och 4 ”Mycket ofta”. Svaren på alla frågor summeras. Maximal totalpoäng på VS är 72. En hög poäng anger en högre grad av upplevt välmående. Skalan har god intern reliabilitet (α = 0,93) och hög test-retest-reliabilitet (r = 0,8).

#### Självhävdelsestil

Utöver AAA-S användes även en svensk översättning av The Rathus Assertiveness Schedule [RAS; @Rathus1973] för att samla in information om deltagarnas självhävdelsestil. Självskattningsskalan består av 30 frågor som besvaras på en 6-gradig likertskala där –3 motsvarar ”stämmer inte alls” och 3 motsvarar ”stämmer helt”. Svaren på alla frågor summeras. Maximal totalpoäng på skalan är 90. En hög poäng indikerar hög grad av självhävdelse. Den svenska översättningen gjordes inför den aktuella studien. Den svenska versionen var inte validerad inför studiestart. Aktuella normer från @Thompson2011 användes i den här studien, som också rapporterar god intern reliabilitet för Rathus (α = 0,87).

## Interventionen Respekt i kvadrat

Interventionen *Respekt i kvadrat* är utformad med självhjälpsmaterialet *Assert Yourself* [@michel2008] som grund. Materialet är framtaget av Center for Clinical Interventions (CCI) i delstaten Western Australia, Australien. 

I självhjälpsmaterialet får läsaren lära sig skillnaden mellan olika typer av självhävdelse (konstruktiv, aggressiv, passiv, passiv-aggressiv), och hitta egna skäl att hävda sig själv bättre och mer konstruktivt. Delar av materialet är inspirerat av och citerar självhjälpsböcker som @alberti2017your, @gambrill1975assertion, @ward2018assertiveness, @mckay2005self och @smith1975say.

I *Assert Yourself* föreskrivs självhävdande beteenden utifrån de teoretiska antagandena i @wolpe1990practice om reciprok inhibition och klassisk betingning: Genom att träna på att i ord och handling uttrycka det som i relationen till en annan person väcker ångest (exempelvis undertryckt ledsenhet eller ilska) kan klienten på sikt få minskade besvär med autonoma ångestresponser. @Wolpe1952 förespråkar träning på att uppleva de ångestväckande autonoma responserna (känslorna) *in-vivo*. Att utföra de föreskrivna beteendena handlar inte om att enbart "låtsas". Det långsiktiga målet med träningen är att lära sig att inhibera ångesten genom självhävdelse. För fall då en fysisk motpart saknas, och ångesten väcks av till exempel platser, objekt eller ord, föreslår @Wolpe1952 istället avslappning som ett sätt att inhibera ångestresponsen, utifrån rationalen att det är omöjligt att känna ångest och samtidigt vara avslappnad (så kallad reciprok inhbition).

<!-- (@Wolpe2952 diskriminerar inte mellan aggressiv och adaptiv självhävdelse, och uppseendeväckande nog uttrycker författaren sig så här: "*For this reason it is quite often necessary for the patient to be guided towards achieving factual dominance in his encounters with those who disturb him by employing subtle manoeuvres in which aggression is not outwardly expressed*".) -->

Självhjälpsmaterialet ger också rationalen för kognitiv omstrukturering med metoder från @beck1979cognitive, @Clark1986, @clark1995cognitive och @powell2017mental. Kognitiv omstrukturering uppnås enligt dessa genom att utmana negativt tänkande och att pröva giltigheten av det negativa tänkandet i verkliga livet. Genom att planera och utföra beteendeexperiment får deltagaren hjälp att pröva giltigheten av egna negativa tankar och därmed öka responsmöjligheterna i olika mer eller mindre pressande situationer. 

Utöver detta innehåller arbetsmaterialet ett avsnitt om progressiv muskelavslappning, med syftet att hjälpa läsaren att känna igen spänning i kroppen, sänka den allmänna spänningsnivån och träna på en aktiv coping-teknik för stressande lägen. Instruktioner för den progressiva och tillämpade avslappning som presenteras är snarlika de som beskrivs i @ost2006tillampad.

Materialet avslutas med ett antal kapitel för olika problemområden (säga nej, hantera kritik, hantera besvikelser, ta emot och ge komplimanger). Dessa kapitel innehåller psykoedukativa inslag, inslag av kognitiv omstrukturering och planering och uppföljning av beteendeexperiment enligt ovan.

### Anpassningar och tillägg

Materialet är översatt och anpassat till svenska förhållanden av TH med tillstånd av författaren och CCI. I samband med anpassningen av översättningen till I-KBT-moduler i plattformen `r xiterapi` modifierade och utökade TH och PT materialet. Detta gjordes med det dubbla syftet att förenkla administrationen av materialet via internet samt att komplettera det med inslag som TH och PT ansåg saknades i originalmaterialet.

En mycket inspirerande faktor när det engelska materialet anpassades och utvecklades till programmet *Respekt i kvadrat* var det aktuella forskningsläget kring exponering [se bland annat @Sewart2019; @Knowles2019; @Craske2008; @DeCastella2015; @Gross2003]. TH och PT bedömde det som en central komponent att deltagarna så tidigt som möjligt, och så regelbundet som möjligt, tog aktiva steg för att bryta sina undvikanden. Från och med modul 3 och framåt ombads deltagarna att närma sig aversiva stimuli (och utvärdera sina reaktioner) på olika sätt. 

I linje med forskning om att acceptera och tillåta sina känslor [@Hayes1996; @Hayes2004a; @Luoma2007] lades även tyngd vid att målet med att bryta undvikandet inte nödvändigtvis var att bli av med eller minska de aversiva känslorna, utan snarare att få ett nytt förhållningssätt till dem. Överrensstämmande med forskning kring *fixed-* samt *growth mindset* [@Dweck1995; @Schroder2016; @Schroder2015; @DeCastella2015] och vikten av att tro att en förändring går att få till utformades även interventionens innehåll på ett *growth mindset*-förespråkande sätt.

Slutligen tilläts avsnittet om muskelavslappning att genomsyra behandlingsprogrammet på ett annat sätt än det gör i *Assert Yourself* [@michel2008]. I originalmaterialet presenteras alla övningar och all information berörande muskelavslappning i samma kapitel. I linje med Östs [-@ost2006tillampad] rekommendation om att Tillämpad avslappning bör introduceras stegvis över flertalet veckor introduceras deltagarna till muskelavslappningsövningar i modul 2 och inslag av muskelavslappning återfinns i flertalet moduler därefter.

<!--
här bör ytterligare ett kort avsnitt föras in om valet att fokusera på avslappning i behandlingsprogrammet.
-->

Anpassningarna och tilläggen tog sig bland annat form av: text och illustrationer samt länkar till fördjupningsmaterial; videofilmer med konversationer och rollspel mellan PT och TH; för programmet framtagna videofilmer och ljudfiler med avslappningsövningar; inbäddade externa videoklipp och ljudfiler samt; ett stort antal nya interaktiva övningar, bland annat utvärderingsformulär av varje veckas innehåll, veckovis uppföljning av konstruktiv självhävdelse samt övningar för återfallsprevention och vidmakthållande av behandlingseffekter. Se även tabell \@ref(tab:intervention) för en översiktlig genomgång av innehållet i modulerna i interventionen *Respekt i kvadrat*.

<!--

#### Ökat fokus på beteendeexperiment in vivo  

Originalmaterialet innehåller avsnitt för både kognitiv omstrukturering via formulär och kognitiv omstrukturering via beteendeexperiment. Kognitiv omstrukturering går vanligtvis till så att klienten i hemläxa fyller i ett formulär där hen identifierar hindrande tankar, känslor och beteenden (inklusive undvikande- och flyktbeeteenden, så kallade säkerhetsbeteenden) i situationen. Klienten ombeds också fylla i identifierande hjälpsamma tankar som kan balansera de så kallade negativa automatiska tankarna som är uttryck för förmodade livsregler och grundantaganden om den egna förmågan och andras avsikter. Klienten får också skatta sin nivå av obehag/ångest både och före efter identifikationen av de balanserande tankarna. För Respekt i kvadrat har avsnitten för vägledd kognitiv omstrukturering förenklats, utifrån bedömningen att dessa inslag hade krävt behandlarstöd för samtliga grupper, kanske även mer än de 15 minuters stöd per vecka som avsattes för varje deltagare i gruppen `r xg2`. Utifrån THs och PTs (begränsade) erfarenhet av kognitiv omstrukturering har klienter mer eller mindre lätt för att strukturerat identifiera de olika delarna av formulär för kognitiv omstrukturering, och kräver mer eller mindre stöd i processen. Det finns också anledning att tro att det för en person med ångestrelaterat lidande -- som för huvuddelen av deltagarna i programmet -- är betydligt enklare än för en nedstämd eller deprimerad person att finna situationer som är lämpliga att träna i; ångest kan i sig ses som en signal för nyinlärning [@Barrett2016a]. Formulären för kognitiv omstrukturering har i Respekt i kvadrat ersatts av enklare situationsregistreringsformulär med kartläggning av undvikande, som lägger grund för därpå följande planering av beteendeexperiment. 

(HUR MÄRKS DET I PROGRAMMET?  Ut och testa ut och testa inte sitta hemma och fundera från vecka 3)

#### En kontextuell och neurovetenskaplig inramning av \'kognitioner\'

Överlag har ordet för den enligt kognitiv omstrukturering verksamma komponenten \'tankar\' i texten ersatts av ordet \'förutsägelser\'. En negativ förutsägelse i en specifik situation (exempelvis om den egna förmågan att klara av upplevelsen av ångest eller vilken konsekvensen ska bli av konstruktiv självhävdelse) är förankrad i den specifika kontexten: \'Negativa automatiska tankar\' kan lättare förväxlas med \'livsregler\' och \'grundantaganden\' som de definieras i @beck1979cognitive. I träningsprogrammet kan livsregler och grundantaganden ses som mer eller mindre generaliserade förutsägelser; för deltagaren i programmet är det under den begränsade tid som det pågår viktigare att uttala till den aktuella situationen tydligt specificerade förutsägelser.

Ordvalet är dessutom i linje med det neurovetenskapliga paradigmet prediktiv kodning. Den övergripande funktionen av det centrala nervsystemet är att med hjälp av ytterst begränsade sensoriska indata guida betydligt mer omfattande neuronal *top-down*-aktivitet för att *predicera* organismens yttre såväl som inre kontext [@Pezzulo2015; @Clark2016]. Det inkluderar egen motoraktivitet. Den samlade upplevelsen av ångest (kroppsreaktioner, tankar, beteenden) är detsamma som en förutsägelse om bristande resurs- och energihushållning i situationen (enkelt uttryckt upplevelsen av att man inte kommer räcka till) [@FeldmanBarrett2009]. När en person uppfattar miljön som aversiv kommer hen att vilja mobilisera sina resurser för att sätta sig i säkerhet. Men om förutsägelserna om bristande resurser är felaktig på grund av allt för stort inflytande av hjärnans kortikala *top-down*-aktivitet (på bekostnad av sensorisk känslighet för *bottom-up*-aktivitet) uppstår problem: Förutsägelserna blir självuppfyllande profetior, genom en kombination av alltför långvarig allostatisk belastning och undvikande som gör att organismen går miste om återhämtning och naturliga förstärkningar som kan fylla på energireserverna. @FeldmanBarrett2009 sammanbryggar elegant den aktuella neurovetenskapen med det moderna inlärningsteoretiska perspektivet på ångest och depression, där den gemensamma vidmakthållande faktorn är undvikande -- beteendemässigt och upplevelsemässigt.

<!-- I Respekt i kvadrat ligger fokus på aktivering av beteenden i enlighet med klientens värderade riktning. Syftet med programmet är att hjälpa deltagaren att genom att genomföra beteendeexperiment så snabbt som möjligt och i så många svåra situationer som möjligt.

(HUR MÄRKS DET I PROGRAMMET? Konsekvent uppmana deltagarna att sätta förutsägelserna i en specifik kontext, inte på allmän nivå.)

#### Metoder för att bryta rädsloinlärt undvikande

Utifrån *tidigare* erfarenheter kan en individ ha giltiga och begripliga upplevelser av ångest och rädsla som dessvärre leder till undvikande *här och nu*. Detta kan i sin tur göra att individen går miste om sådant som hen värdesätter -- exempelvis att hävda sina åsikter, få mer tid till egna intressen, få närhet och andra naturliga förstärkningar för stanna-kvar-och-märk-att-ångesten-går-över-beteenden. 

Den stora utmaningen i behandling av ångestsyndrom är att överbrygga undvikandet som följer av rädsloinlärning. @Ohman2001 konstaterar att rädsloinlärning inte så lätt går att påverka med kognitiv kontroll i skarpt läge, inte minst för att de neuronala rädslokretsarna vid amygdala ligger så djupt förankrade i limbiska delar av hjärnan och mer eller mindre lever sitt eget liv. Det finns fler sätt att gå runt problemet: 

- värden, långsiktiga skäl att uppsöka sit
- direkt kontignent belöning, ex återkoppling och uppmuntran från terapeut

(HUR MÄRKS DET I PROGRAMMET? Vi pratar mycket om värden -- hitta egna långsiktiga skäl att utmana ångest (exempelvis ångestcirkeln). Behandlarna förstärkte ...)

#### Upplevelsemässigt undvikande

Regelbundet användande av undertryckande är kopplat med flertalet negativa följder, bland annat: mer upplevande av negativa emotioner (och mindre upplevande av positiva emotioner), större undvikande av nära relationer, mindre socialt stöd, lägre självförtroende och sämre upplevt generellt välmående överlag [@Gross2003].

<!-- *@Pittig2014 -- skriv om detta!* -->

<!--
Individuals avoid stimuli which are associated with aversive experience to preserve safety. However, behavioral avoidance also causes impairments and prevents the individual from attaining positive rewards. Little is known about the link between fear acquisition and the development of behavioral avoidance in the presence of potential rewards. Therefore, two experiments investigated the impact of fear conditioning on a subsequent gambling task. In an experimental group (n = 30) advantageous choices (higher reward probability) were linked to a fear-relevant stimulus that was associated with an aversive unconditioned stimulus (US) during fear conditioning (conditioned stimulus, CS+). A disadvantageous choice (lower reward probability) was, however, linked to a safe stimulus that was never associated with the US (CS-). In a control group (n = 25), fear conditioning was followed by a similar gambling task with novel stimuli. A second experiment focused on individual predictors of avoidant decisions (n = 81). Compared with the control group, individuals in the experimental groups avoided the advantageous CS + choice despite fewer gains. The predictor analysis further clarified that avoidant decisions were pronounced in highly trait anxious participants who exhibited higher fear responses. On the other hand, findings also indicated a reduction in absolute avoidance across the task. Combined, these findings demonstrate that fear conditioning can lead to avoidant decision making, especially in vulnerable individuals. The resulting costs parallel impairments caused by behavioral avoidance. Such an emotional decision-making style may be a link between aversive experience and the development of habitual pathological avoidance. Introducing rewards for approach, however, may counteract avoidant decisions.
-->

<!-- Den aktuella studien hade varken tankesätt eller undertryckande som huvudfokus, men vi var icke desto mindre influerade av dessa teorier i vårt utformande och anpassade av behandlingsprogrammet. Vi antog att ifall behandlingsprogrammet kan utformas på så sätt att deltagarna hjälps från ett fixerat tankesätt mot ett mer utvecklande tankesätt borde det både leda till en reduktion i negativa symtom och i frekvens av emotionsundertryckande. Allteftersom ett mer utvecklande tankesätt formas bör alltså acceptans för deltagarnas emotioner och ångest öka tillsammans med en insikt i att emotionerna och ångesten går att bemöta och bemästra. -->

<!-- . Båda dessa justeringar syftade till att förenkla administrationen av materialet över internet, samt att bättre rikta in materialet i enlighet med rationalen för beteendeexperiment -- det är genom att i praktiken testa sina förutsägelser och dra slutsatser om både utfall och egen förmåga som oddsen för ökat engagemang i livet förbättrats.  -->

<!--
####  Variation i exponering -->
<!-- *Hur saklig bör en bakgrund vara och hur mycket av "oss själva" och vad "vi ville uppnå" och hur vi tänkte kan man släppa in? Blir det egentligen mer "metoddel" av det hela när vi börjar prata om vårt förhållningssätt till deltagarna och vad vi ville "uppnå"?* -->

<!-- *kommande stycken behöver vävas ihop till ett mer kongruent stycke med en tydligare röd tråd som resulterar i ett tydligare budskap om vad vi vill ha sagt här* -->

<!--
De Castella m. fl. [-@DeCastella2015] konstaterade även att undertryckandet av känslor är tydligt kopplad till sämre effekt av exponering. Detta är i linje med mycket annan forskning. Att undertrycka känslor är ett säkerhetsbeteenden och säkerhetsbeteenden – det vill säga beteenden som förhindrar, undviker eller minimerar obehag i en given situation – är ett väletablerat fenomen som har konstaterats vara både en del i utvecklandet och bibehållandet av ångestdriven psykopatologi [@Blakey2016].

Utöver säkerhetsbeteenden och dess påverkan på exponeringsresultatet finns det ytterligare några fenomen som är värda att beakta. Förväntingar och förutsägelser som individer tenderar att ha inför exponering är allt som oftast inkorrekta och desto större diskrepansen är mellan en indivds förväntningar och individens faktiska upplevelse, desto större är oddsen för nyinlärning [@Craske2008; @Sewart2019].
-->

<!-- Violating expectancies -->

<!--
Att exponera sig för det som väcker obehag leder även hos många till mycket osäkerhet. Denna osäkerhet leder inte ovanligen till överdrivet förberedande, efterfrågande mot närstående eller auktoriteter om försäkran eller andra beteenden som ökar upplevelsen av kontroll i situationen. Det är dock en viktig nyinlärningsprocess att få uppleva denna osäkerhet – och samtidigt få lärdomen att denna osäkerhet både är ofarlig och hanterbar. Att bibehålla osäkerhet under exponeringstränandet går att göra genom att variera vilka aversiva stimuli som presenteras och i vilka situationer som dessa stimuli presenteras [@Sewart2019, @Knowles2019, @Craske2008].

<!-- Potentiellt använda DeCastella2015 som brygga in i hur variation i exponering (där man inte undantrycker sina känslor) och att närma sig obehaget (och i samma veva motbevisar sitt fixed mindset om ens ångest och ens relation till den) leder till symtomlindring och ökat välmående (Craske2008, Knowles2019, Blakey2016, Sewart2019). -->

<!--
Lyckad exponering tenderar att vara en ombytlig exponering där obehag väcks, säkerhetsbeteenden avstås och förväntningar bryts [@Craske2008; @Blakey2016; @Knowles2019 @Sewart2019].


Genom att förespråka exponering där deltagarna (1) sätter tydliga förväntningar på vad de tror ska hända, (2) avstår ifrån säkerhetsbeteenden kombinerat med (3) **variabilitet (pot. istället föränderlighet eller ombytlighet)** i exponeringen ville vi uppnå maximal potential för nyinlärning.

<!-- Variability throughout exposure (which enhanches practice of tolerating uncertainty), Wean safety signals and safety behaviors, Mismatch with expectancies -->

<!-- *@Sewart2019 -- varians* -->

<!-- *Ett stycke om vikten av variation i exponering kommer antagligen att dyka upp här. Referenser bl a (Craske2008) (Knowles2019) (Blakey2016) (Sewart2019)* -->

<!--
(HUR MÄRKS DET I PROGRAMMET Varit vaksamma på att inte ge försäkran när det har efterfrågats inför exponering)

#### Growth mindset + undertryckande

*ska få ny rubrik och bör troligen kortas ner markant*

Vi tog utöver dessa väletablerade inslag även med oss inspiration från forskning om utvecklande och fixerade tankesätt. Ett fixerat tankesätt är antagandet att förmågor, färdigheter samt egenskaper är fasta och oföränderliga medans ett utvecklande tankesätt är antagandet att dessa förmågor, färdigheter och egenskaper kan utvecklas och förändras. Tankesätten är ett sorts ramverk genom vilket man tolkar och förstår sig på sina erfarenheter, vilket i sin tur påverkar vilka beteenden och emotioner man uppvisar. [@Dweck1995] Ett utvecklande tankesätt kan bland annat leda till att man tar på sig fler utmaningar, fortsätter kämpa vid bakslag och att man överlag presterar bättre [@Dweck2019]. I verkligheten är ens tankesätt sällan antingen eller, utan återfinns på ett kontinuum [@Dweck1995]. Tankesätten kan beröra mer övergripande domäner, såsom personlighet och intelligens, eller mer specifika domäner, såsom ångest och emotioner. Man kan ha ett fixerat tankesätt inom en viss domän, och ett utvecklande tankesätt inom en annan [@Schroder2016]. Har man ett utvecklande tankesätt kring ångest leder det både till större motivation under en behandlings gång och till större odds för positivt behandlingsutfall [@Schroder2015; @DeCastella2015]. Utöver detta har det även visat sig att personer med ett fixerat tankesätt i större utsträckning försöker undertrycka negativa emotioner samt i mindre utsträckning omvärderar sina övertygelser i ljuset av nya erfarenheter [@Schroder2015]. Undertryckande och oacceptabelhet är särskilt vanligt hos personer som lider av ångestsyndrom och depressiva syndrom [@Campbell-Sills2006]


#### Ökad interaktivitet för bättre utnyttjande av webbmediet

Utöver materialet i boken innehåller interventionen även: motiverande inslag i form av text och illustrationer samt länkar till fördjupningsmaterial; videofilmer med konversationer och rollspel mellan PT och TH; för programmet framtagna videofilmer och ljudfiler med avslappningsövningar; inbäddade externa videoklipp och ljudfiler samt; ett stort antal nya interaktiva övningar, bland annat utvärderingsformulär av varje veckas innehåll, veckovis uppföljning av konstruktiv självhävdelse samt övningar för för återfallsprevention och vidmakthållande av behandlingseffekter.
-->

(ref:interv) Översiktlig beskrivning av interventionen *Respekt i kvadrat*. Kapitelhänvisningar avser *Assert Yourself* (Michel & Fursland, 2008).

```{r intervention, fig.align="center", cache = F}

Vecka <- c("1","2","3","4","5","6--7","8")

Tema <- c(
  "Socialisering till programmet, psykoedukation om självhävdelse, kartläggning av besvär, formulering av målsättning för programmet",
  "Psykoedukation kommunikationsstilar motiverande inslag om nyinlärning, träning i progressiv avslappning del 1",
  "Motiverande avsnitt om att bryta undvikande, introduktion till beteendeexperiment, planering beteendeexperiment, träning i progressiv avslappning del 2",
  "Uppföljning beteendeexperiment, rational för mängdträning, nya beteendeexperiment, övning i kort version av progressiv avslappning",
  "Avslappningsövningar, uppsamlingsvecka för pågående beteendeexpriment/mängdträning, val av fördjupningsområde",
  "Fördjupningsområden med beteendeexperiment/mängdträning: säga nej, hantera kritik, hantera besvikelser, hantera komplimanger",
  "Kartläggning framgångsfaktorer, planering för vidmakthållande inklusive fortsatt mängdträning och återfallsprevention")

Innehall <- c(
  "Kapitel 1 med utökningar",
  "Kapitel 2 med utökningar om inlärning och motivation",
  "Kapitel 3 med modifieringar och utökningar om fördelar med att bryta undvikande",
  "Kapitel 4 med utökningar",
  "Kapitel 5 med utökningar",
  "Kapitel 6, 7, 8, 9 med smärre justeringar",
  "Kapitel 10 med modifieringar och utökningar"
)

intervention.tabell <- cbind.data.frame(
  "Vecka"=Vecka,
  "Rational och innehåll"=Tema,
  "Material"=Innehall
  )

svkable(intervention.tabell, caption = "(ref:interv)", linesep = "", align="rll") %>%
  kable_styling(full_width = F) %>%
  column_spec(1, width = "2em") %>%
  column_spec(2, width = "22em") %>%
  column_spec(3, width = "12em") %>%
  row_spec(c(1:7), extra_latex_after = "\\addlinespace")

```

## Behandlingsplattformen

I studien användes behandlingsplattformen `r xiterapi` Det är en plattform som använts upprepade gånger vid forskning på internetbaserade psykologiska interventioner och behandlingar. Plattformen använder sig av tvåfaktorsautentisering och är krypterad. I rådande fall innebar det att deltagarna blev tilldelade en anonym studiekod till vilken de valde ett eget lösenord. Vid varje inloggningstillfälle skickades sedan engångskoder till deras mobiltelefoner per SMS.

Alla deltagare fyllde i för-, halvtids- och eftermätning via plattformen. Alla moduler och övningar gick att nå via plattformen. De deltagare som tillhörde gruppen `r xg2` konverserade uteslutande med sina behandlare via plattformens meddelandefunktion.

## Etiska aspekter

Den föreliggande studien godkändes av etikprövningsnämnden. Diarienummer för etikansökan är 2019-05165. Studien förregistrerades på https://clinicaltrials.gov/ct2/show/NCT04240249. 

Deltagarna blev via studiens hemsida informerade om att allt deltagande var frivilligt och att de kunde avbryta sitt deltagande när som helst. De kunde ta del av syftet med studien och studiens övergripande plan. Information fanns om att all information samlades in under sekretess och i enlighet med personuppgiftslagen samt GDPR. Deltagandet var helt anonymt och all insamlad data var kopplad till den anonyma studiekod som genererades för varje deltagare. Vid intresseanmälan till studien lämnade deltagarna informerat samtycke till sitt deltagande. Vid exkludering från studien under rekryteringsfasen informerades deltagaren om anledningen samt fick rekommendationer (t ex om vart hen kunde vända sig för att söka vård). Vid tecken på svår depression rekommenderades deltagarna att uppsöka psykiatrisk vård. Under hela studiens gång hade deltagarna möjlighet att kontakta studieansvarig per telefon samt post.

## Analyser

Vi använde `r version$language`, version `r version$major`.`r version$minor` [@R-base] för samtliga analyser. 
<!-- Vi använde `r cite_r("r-references.bib")` för samtliga analyser.  -->
Signifikansnivån $\alpha$ = 0,05 tillämpades vid alla beräkningar.

### Kontroll av utgångsdata

Vi analyserade insamlade förmätningsvärden för att kontrollera om randomiseringen hade gett grupper utan signifikanta skillnader. Oberoende variansanalys (ANOVA) användes för att utesluta skillnader mellan grupperna i primära utfallsmått, sekundära utfallsmått och kontinuerliga sociodemografiska variabler. Kategoriska sociodemografiska variabler undersöktes med Pearson $\chi^2$-test. Cohen's d-effektstorlekar för beroende mätningar beräknades med R-paketet *effsize* [@R-effsize]. För beräkning och sammanställning av övrig deskriptiv statistik, inklusive resultat för använda normalfördelningstest, användes R-paketet *pastecs* [@R-pastecs].

<!-- normalfördelning shapiro wilks -->

<!-- OBS! Vi fann en signifikant skillnad i könsfördelningen mellan grupperna. Vi har betydligt fler män i grupp 1 än övriga. -->

### Bortfallsanalys

<!-- OBS! Kom ihåg bortfallsanalys (se exempeluppsats 2) -->

### Analys av huvudeffekter och interaktionseffekter

Huvudeffekter och interaktion mellan grupp och tid för de primära och sekundära utfallsmått undersöktes med *mixed model*-metodik. *Mixed model* tillåter precis som MANOVA inklusion av upprepade beroende mättillfällen i modellen, men med hänsyn taget till principen om *intention to treat*. Utöver det möjliggör det även modellering och kvantifiering på gruppnivå av observerade (men inte kontrollerade) individ-relaterade effekter, exempelvis skillnader i underliggande förändringsbenägenhet över tid. I modellen tilläts skärningspunkterna för respektive deltagare att variera, liksom lutningen på regressionslinjerna mellan mättillfällena för dem. För analysen användes R-paketet *nlme* [@R-nlme]. För *post hoc*-test av skillnader mellan mättillfällena för respektive behandlingsbetingelse användes R-paketet *emmeans* [@R-emmeans].

### Analys av reliabel förändring och klinisk signifikans

För var och en av betingelserna bestämde vi frekvensen deltagare som i träningsprogrammet genomgått en reliabel förändring och dessutom befann sig på kliniskt signifikant nivå vid eftermätningen. För de deltagare som endast lämnat självskattningar vid förmätningstillfället fördes dessa värden vidare till eftermätningstillfället i enlighet med principen om *intention to treat*. Valet av nivå för kliniskt signifikans gjordes i enlighet med definitionerna och rekommendationerna i @Jacobson1991, för var och en av skattningsskalorna i relation till var och en av grupperna. En förändring mellan två mättillfällen definieras som reliabel om den är tillräckligt stor i relation till populationsvariansen. Då betraktas förändringen som en verklig förändring och inte bara ett slump- eller mätfel. Den senare ger en bild av om hur de absoluta eftermätningsvärdena förhåller sig till medelvärdet för antingen en subklinisk population eller en klinisk population (som också kan hämtas från normdata) [@Jacobson1991]. För samtliga beräkningar av klinisk signifikans och reliabel förändring användes R-paketet *JTRCI* [@R-JTRCI]. Skillnader i frekvensen reliabelt förändrade deltagare på kliniskt signifikant nivå analyserades med $\chi^2$-test.

<!-- 2DO: analysera frekvenser -->

# Resultat

REPORT: Varianserna för aaas_ad från förmätningen var signifikant olika, F(2,3) = 3,4202, p = 0,035

För att sammanfatta har vi problem med flera icke-normalfördelade distributioner enligt shapiro-Wilks test och dessutom icke-homogena varianser för pre-värdet för aaas_ad i gruppen selfhelp.

oxå sig skillnad i sociodemografisk data/kön

## Deskriptiv statistik

se tabell \@ref(tab:descriptives)

(ref:descriptives) Deskriptiv statistik för primära och sekundära utfallsmått. 

``` {r descriptives, fig.cap='(ref:descriptives)', fig.align="center", cache = T, eval = T}

### Descriptives

xhgn <-  function(num,x,y) {
  cohen.d(
    r2.long.data[x, num],
    r2.long.data[y, num],
    pooled = T,
    paired = T,
    na.rm = T,
    hedges.correction = F,
    conf.level = 0.95,
    within = T
  )
}

lg1t2.eff <- c(
xhgn(7,lg1t2,lg1t1)$estimate,
xhgn(6,lg1t2,lg1t1)$estimate,
xhgn(5,lg1t2,lg1t1)$estimate,
xhgn(12,lg1t2,lg1t1)$estimate,
xhgn(13,lg1t2,lg1t1)$estimate,
xhgn(14,lg1t2,lg1t1)$estimate,
xhgn(17,lg1t2,lg1t1)$estimate
)

lg1t3.eff <- c(
xhgn(7,lg1t3,lg1t1)$estimate,
xhgn(6,lg1t3,lg1t1)$estimate,
xhgn(5,lg1t3,lg1t1)$estimate,
xhgn(12,lg1t3,lg1t1)$estimate,
xhgn(13,lg1t3,lg1t1)$estimate,
xhgn(14,lg1t3,lg1t1)$estimate,
xhgn(17,lg1t3,lg1t1)$estimate
)

lg2t2.eff <- c(
xhgn(7,lg2t2,lg2t1)$estimate,
xhgn(6,lg2t2,lg2t1)$estimate,
xhgn(5,lg2t2,lg2t1)$estimate,
xhgn(12,lg2t2,lg2t1)$estimate,
xhgn(13,lg2t2,lg2t1)$estimate,
xhgn(14,lg2t2,lg2t1)$estimate,
xhgn(17,lg2t2,lg2t1)$estimate
)

lg2t3.eff <- c(
xhgn(7,lg2t3,lg2t1)$estimate,
xhgn(6,lg2t3,lg2t1)$estimate,
xhgn(5,lg2t3,lg2t1)$estimate,
xhgn(12,lg2t3,lg2t1)$estimate,
xhgn(13,lg2t3,lg2t1)$estimate,
xhgn(14,lg2t3,lg2t1)$estimate,
xhgn(17,lg2t3,lg2t1)$estimate
)

lg3t2.eff <- c(
xhgn(7,lg3t2,lg3t1)$estimate,
xhgn(6,lg3t2,lg3t1)$estimate,
xhgn(5,lg3t2,lg3t1)$estimate,
xhgn(12,lg3t2,lg3t1)$estimate,
xhgn(13,lg3t2,lg3t1)$estimate,
xhgn(14,lg3t2,lg3t1)$estimate,
xhgn(17,lg3t2,lg3t1)$estimate
)

lg3t3.eff <- c(
xhgn(7,lg3t3,lg3t1)$estimate,
xhgn(6,lg3t3,lg3t1)$estimate,
xhgn(5,lg3t3,lg3t1)$estimate,
xhgn(12,lg3t3,lg3t1)$estimate,
xhgn(13,lg3t3,lg3t1)$estimate,
xhgn(14,lg3t3,lg3t1)$estimate,
xhgn(17,lg3t3,lg3t1)$estimate
)

numvars <- c(5:17) # Variables in r2.long.data that we are interested in

descriptives.lg1t1 <- stat.desc(r2.long.data[lg1t1,numvars], basic=TRUE, desc=TRUE, norm=TRUE, p=0.95)
descriptives.lg1t2 <- stat.desc(r2.long.data[lg1t2,numvars], basic=TRUE, desc=TRUE, norm=TRUE, p=0.95)
descriptives.lg1t3 <- stat.desc(r2.long.data[lg1t3,numvars], basic=TRUE, desc=TRUE, norm=TRUE, p=0.95)

descriptives.lg2t1 <- stat.desc(r2.long.data[lg2t1,numvars], basic=TRUE, desc=TRUE, norm=TRUE, p=0.95)
descriptives.lg2t2 <- stat.desc(r2.long.data[lg2t2,numvars], basic=TRUE, desc=TRUE, norm=TRUE, p=0.95)
descriptives.lg2t3 <- stat.desc(r2.long.data[lg2t3,numvars], basic=TRUE, desc=TRUE, norm=TRUE, p=0.95)

descriptives.lg3t1 <- stat.desc(r2.long.data[lg3t1,numvars], basic=TRUE, desc=TRUE, norm=TRUE, p=0.95)
descriptives.lg3t2 <- stat.desc(r2.long.data[lg3t2,numvars], basic=TRUE, desc=TRUE, norm=TRUE, p=0.95)
descriptives.lg3t3 <- stat.desc(r2.long.data[lg3t3,numvars], basic=TRUE, desc=TRUE, norm=TRUE, p=0.95)

descriptives.out <- rbind(
  xg1t1 = cbind(
    descriptives.lg1t1[c(9, 13), c(3,2,1,8:10,13)]
    ),
  xg1t2 = cbind(
    descriptives.lg1t2[c(9, 13), c(3,2,1,8:10,13)]
    ),
  xg1t2eff = lg1t2.eff,
  xg1t3 = cbind(
    descriptives.lg1t3[c(9, 13), c(3,2,1,8:10,13)]
    ),
  xg1t3eff = lg1t3.eff,
  xg2t1 = cbind(
    descriptives.lg2t1[c(9, 13), c(3,2,1,8:10,13)]
  ),
  xg2t2 = cbind(
    descriptives.lg2t2[c(9, 13), c(3,2,1,8:10,13)]
  ),
  xg2t2eff = lg2t2.eff,
  xg2t3 = cbind(
    descriptives.lg2t3[c(9, 13), c(3,2,1,8:10,13)]
  ),
  xg2t3eff = lg2t3.eff,
  xg3t1 = cbind(
    descriptives.lg3t1[c(9, 13), c(3,2,1,8:10,13)]
  ),
  xg3t2 = cbind(
    descriptives.lg3t2[c(9, 13), c(3,2,1,8:10,13)]
  ),
  xg3t2eff = lg3t2.eff,
  xg3t3 = cbind(
    descriptives.lg3t3[c(9, 13), c(3,2,1,8:10,13)]
  ),
  xg3t3eff = lg3t3.eff
  )

colnames(descriptives.out) <-
  rep(
    c(
      "AAAS Ad",
      "AAAS Ag",
      "Rathus",
      "LSAS-24",
      "GAD-7",
      "PHQ-9",
      "Välmående"
    ),
    times = 1 #2
  )

descriptives.out.rot <- t(descriptives.out)

xeff = "Cohen's d"

colnames(descriptives.out.rot) <- NULL

# colnames(descriptives.out.rot) <- rep(c(
#     rep(c("M","*SD*"),times = 2),
#     paste(xeff,"före--under"),
#     rep(c("M","*SD*"),times = 1),
#     paste(xeff,"före--efter")
# ),times = 3)

descriptives.out.rot.rot <- t(descriptives.out.rot)

descriptives.col.out <- cbind.data.frame(
  "Betingelse" = rep(c(
    paste(xg1, ", n = ", ll1, sep = ""),
    paste(xg2, ", n = ", ll2, sep = ""),
    paste(xg3, ", n = ", ll3, sep = "")
  ), each = 8),
  "Mättillfälle" = rep(c(
    rep(c("Förmätning"), times = 2), rep(c("Mittenmätning"), times = 3), rep(c("Eftermätning"), times = 3)
  ), times = 3),
  " " = rep(c(
    rep(c("M", "SD"), times = 2),
    paste(xeff),
    rep(c("M", "SD"), times = 1),
    paste(xeff)
  ), times = 3),
  round(descriptives.out.rot.rot, 1)
)

#  add_header_above(c("", "Självhjälp (N = 67)" = 3, "Med stöd (N = 69)" = 3, "Väntlista (N = 68)" = 3)) %>% #, "All (N = 204)" = 2)) %>%

row_group_label_fonts <- list(
list(bold = T, italic = F),
list(bold = F, italic = T)
)

svkable(descriptives.col.out[], caption = "(ref:descriptives)", linesep = "", align="rrrccccccc") %>%
  column_spec(1, bold=T) %>%
  collapse_rows(1:3,latex_hline = 'custom', custom_latex_hline = 1:2, row_group_label_position = 'stack',row_group_label_fonts = row_group_label_fonts) %>%
  add_header_above(c(" " = 3, "Primära utfallsmått" = 2, "Sekundära utfallsmått" = 5))

```

<!-- ### Interaktionsplottar -->

<!-- se figur \@ref(fig:interactions) -->

<!-- (ref:int) Interaktioner ... -->

``` {r interactions, fig.cap='(ref:int)', fig.align="center", fig.width=5, fig.height=4,eval=F}

par(mfrow=c(1,1))

mean.rm.na <- function(x) mean(x,na.rm=T)
interaction.plot(r2.long.data$time, r2.long.data$group, r2.long.data$aaas_ad,fun=mean.rm.na)
interaction.plot(r2.long.data$time, r2.long.data$group, r2.long.data$aaas_ag,fun=mean.rm.na)
interaction.plot(r2.long.data$time, r2.long.data$group, r2.long.data$rathus,fun=mean.rm.na)

```

```{r scatterplots, dpi=196, fig.width=7,eval=F, cache = F}

scatterplotMatrix(~ aaas_ad + aaas_ag + rathus|time, data = r2.long.data[lg1,],
   main="Group 1, conditioned on time",col=c("blue","green","orange"))

scatterplotMatrix(~ aaas_ad + aaas_ag + rathus|time, data = r2.long.data[lg2,],
   main="Group 2, conditioned on time")

scatterplotMatrix(~ aaas_ad + aaas_ag + rathus|time, data = r2.long.data[lg3,],
   main="Group 3, conditioned on time")

```

## Primär frågeställning

## Sekundära frågeställningar

## Klinisk signifikans (arbeta in detta i primära och sekundära frågeställningen?)

``` {r jtrci, include = F, cache = T}

jt_rownames <-
  factor(c(
    "Försämrade",
    "Oförändrande",
    "Förbättrade",
    "Tillfrisknade (ej reliabelt)",
    "Tillfrisknade (reliabelt)"
  ))

jt_colnames <- c("Jacobson & Truax-klassificering", xg3, xg1, xg2)

### AAAS_ad pre--post

# Run
x <- JTRCI(
  data = r2.wide.data,
  pre = "pre_aaas_ad",
  post = "post_aaas_ad",
  ppid = "subject",
  group = "group",
  reliability = r.AAAS_ad,
  higherIsBetter = T,
  indextype = "JT",
  JTcrit = "auto",
  normM = mean.AAAS_ad.norm,
  normSD = sd.AAAS_ad.norm
)

# Plot
xp <-
  plotJT(
    x,
    facetplot = T,
    addJitter = T,
    plottitle = paste("AAA-S Adaptive, ",xpost,sep=""),
    xlab = xpre,
    ylab = xpost
  )
xp$labels$colour <- paste("Jacobson & Truax-klassificering\n",xg3," / ",xg1," / ",xg2,sep="")
AAAS_ad.pre.post.jt.plot <- xp

# Data frame / table
xt <- tableJT(data = x, useGroups = T)
xt[, 1] <- jt_rownames
colnames(xt) <- jt_colnames
AAAS_ad.pre.post.jt.table <- xt

### AAAS_ad pre--during

# Run
x <- JTRCI(
  data = r2.wide.data,
  pre = "pre_aaas_ad",
  post = "dur_aaas_ad",
  ppid = "subject",
  group = "group",
  reliability = r.AAAS_ad,
  higherIsBetter = T,
  indextype = "JT",
  JTcrit = "auto",
  normM = mean.AAAS_ad.norm,
  normSD = sd.AAAS_ad.norm
)

# Plot
xp <-
  plotJT(
    x,
    facetplot = T,
    addJitter = T,
    plottitle = paste("AAA-S Adaptive, ",xdur,sep=""),
    xlab = xpre,
    ylab = xdur
  )
xp$labels$colour <- paste("Jacobson & Truax-klassificering\n",xg3," / ",xg1," / ",xg2,sep="")
AAAS_ad.pre.dur.jt.plot <- xp

# Data frame / table
xt <- tableJT(data = x, useGroups = T)
xt[, 1] <- jt_rownames
colnames(xt) <- jt_colnames
AAAS_ad.pre.dur.jt.table <- xt

### AAAS_ag pre--post UPWARDS

# Run
x <- JTRCI(
  data = r2.wide.data,
  pre = "pre_aaas_ag",
  post = "post_aaas_ag",
  ppid = "subject",
  group = "group",
  reliability = r.AAAS_ag,
  higherIsBetter = T,
  indextype = "JT",
  JTcrit = "auto",
  normM = mean.AAAS_ag.norm,
  normSD = sd.AAAS_ag.norm
)

# Plot
xp <-
  plotJT(
    x,
    facetplot = T,
    addJitter = T,
    plottitle = paste("AAA-S Aggressive, ",xpost,sep=""),
    xlab = xpre,
    ylab = xpost
  )
xp$labels$colour <- paste("Jacobson & Truax-klassificering\n",xg3," / ",xg1," / ",xg2,sep="")
AAAS_ag.pre.post.jt.plot <- xp

# Data frame / table
xt <- tableJT(data = x, useGroups = T)
xt[, 1] <- jt_rownames
colnames(xt) <- jt_colnames
AAAS_ag.pre.post.jt.table <- xt

### AAAS_ag pre--during

# Run
x <- JTRCI(
  data = r2.wide.data,
  pre = "pre_aaas_ag",
  post = "dur_aaas_ag",
  ppid = "subject",
  group = "group",
  reliability = r.AAAS_ag,
  higherIsBetter = T,
  indextype = "JT",
  JTcrit = "auto",
  normM = mean.AAAS_ag.norm,
  normSD = sd.AAAS_ag.norm
)

# Plot
xp <-
  plotJT(
    x,
    facetplot = T,
    addJitter = T,
    plottitle = paste("AAA-S Aggressive, ",xdur,sep=""),
    xlab = xpre,
    ylab = xdur
  )
xp$labels$colour <- paste("Jacobson & Truax-klassificering\n",xg3," / ",xg1," / ",xg2,sep="")
AAAS_ag.pre.dur.jt.plot <- xp

# Data frame / table
xt <- tableJT(data = x, useGroups = T)
xt[, 1] <- jt_rownames
colnames(xt) <- jt_colnames
AAAS_ag.pre.dur.jt.table <- xt

### AAAS_ag pre--post DOWNWARDS

# Run
x <- JTRCI(
  data = r2.wide.data,
  pre = "pre_aaas_ag",
  post = "post_aaas_ag",
  ppid = "subject",
  group = "group",
  reliability = r.AAAS_ag,
  higherIsBetter = F,
  indextype = "JT",
  JTcrit = "auto",
  normM = mean.AAAS_ag.norm,
  normSD = sd.AAAS_ag.norm
)

# Plot
xp <-
  plotJT(
    x,
    facetplot = T,
    addJitter = T,
    plottitle = paste("AAA-S Aggressive, ",xpost,sep=""),
    xlab = xpre,
    ylab = xpost
  )
xp$labels$colour <- paste("Jacobson & Truax-klassificering\n",xg3," / ",xg1," / ",xg2,sep="")
AAAS_ag.pre.post.DOWN.jt.plot <- xp

# Data frame / table
xt <- tableJT(data = x, useGroups = T)
xt[, 1] <- jt_rownames
colnames(xt) <- jt_colnames
AAAS_ag.pre.post.DOWN.jt.table <- xt

### AAAS_ag pre--during

# Run
x <- JTRCI(
  data = r2.wide.data,
  pre = "pre_aaas_ag",
  post = "dur_aaas_ag",
  ppid = "subject",
  group = "group",
  reliability = r.AAAS_ag,
  higherIsBetter = F,
  indextype = "JT",
  JTcrit = "auto",
  normM = mean.AAAS_ag.norm,
  normSD = sd.AAAS_ag.norm
)

# Plot
xp <-
  plotJT(
    x,
    facetplot = T,
    addJitter = T,
    plottitle = paste("AAA-S Aggressive, ",xdur,sep=""),
    xlab = xpre,
    ylab = xdur
  )
xp$labels$colour <- paste("Jacobson & Truax-klassificering\n",xg3," / ",xg1," / ",xg2,sep="")
AAAS_ag.pre.dur.DOWN.jt.plot <- xp

# Data frame / table
xt <- tableJT(data = x, useGroups = T)
xt[, 1] <- jt_rownames
colnames(xt) <- jt_colnames
AAAS_ag.pre.dur.DOWN.jt.table <- xt

### Rathus pre--post

# Run
x <- JTRCI(
  data = r2.wide.data,
  pre = "pre_rathus",
  post = "post_rathus",
  ppid = "subject",
  group = "group",
  reliability = r.Rathus,
  higherIsBetter = T,
  indextype = "JT",
  JTcrit = "auto",
  normM = mean.Rathus.norm,
  normSD = sd.Rathus.norm
)

# Plot
xp <-
  plotJT(
    x,
    facetplot = T,
    addJitter = T,
    plottitle = paste("Rathus, ",xpost,sep=""),
    xlab = xpre,
    ylab = xpost
  )
xp$labels$colour <- paste("Jacobson & Truax-klassificering\n",xg3," / ",xg1," / ",xg2,sep="")
rathus.pre.post.jt.plot <- xp

# Data frame / table
xt <- tableJT(data = x, useGroups = T)
xt[, 1] <- jt_rownames
colnames(xt) <- jt_colnames
rathus.pre.post.jt.table <- xt

### rathus pre--during

# Run
x <- JTRCI(
  data = r2.wide.data,
  pre = "pre_rathus",
  post = "dur_rathus",
  ppid = "subject",
  group = "group",
  reliability = r.Rathus,
  higherIsBetter = T,
  indextype = "JT",
  JTcrit = "auto",
  normM = mean.Rathus.norm,
  normSD = sd.Rathus.norm
)

# Plot
xp <-
  plotJT(
    x,
    facetplot = T,
    addJitter = T,
    plottitle = paste("Rathus, ",xdur,sep=""),
    xlab = xpre,
    ylab = xdur
  )
xp$labels$colour <- paste("Jacobson & Truax-klassificering\n",xg3," / ",xg1," / ",xg2,sep="")
rathus.pre.dur.jt.plot <- xp

# Data frame / table
xt <- tableJT(data = x, useGroups = T)
xt[, 1] <- jt_rownames
colnames(xt) <- jt_colnames
rathus.pre.dur.jt.table <- xt

```

\@ref(fig:tjrciout))

(ref:rci) 123

```{r tjrciout, fig.cap='(ref:rci)', fig.align="center", dpi=196, cache=T, fig.height=3}

par(mfrow=c(3,1))

## JTRCI output

# Plots

AAAS_ad.pre.post.jt.plot + theme(legend.position="none") + scale_color_manual(values=c(rep("white",times=4),"red"))
#AAAS_ad.pre.dur.jt.plot + theme(legend.position="none")

AAAS_ag.pre.post.jt.plot + theme(legend.position="none") + scale_color_manual(values=c(rep("white",times=4),"red"))
#AAAS_ag.pre.dur.jt.plot + theme(legend.position="none")

#AAAS_ag.pre.post.DOWN.jt.plot + theme(legend.position="none")
#AAAS_ag.pre.dur.DOWN.jt.plot + theme(legend.position="none")

rathus.pre.post.jt.plot + theme(legend.position="none") + scale_color_manual(values=c("white","white","white","red","white"))
#rathus.pre.dur.jt.plot + theme(legend.position="none")

# Tables

# AAAS_ad.pre.post.jt.table
# AAAS_ad.pre.dur.jt.table
# 
# AAAS_ag.pre.post.jt.table
# AAAS_ag.pre.dur.jt.table
# 
# AAAS_ag.pre.post.DOWN.jt.table
# AAAS_ag.pre.dur.DOWN.jt.table
# 
# rathus.pre.post.jt.table
# rathus.pre.dur.jt.table

```

```{r kontroller, eval=F}

kontroll_ad <-
  lm(
    aaas_ad ~ group,
    data = r2.long.data[lt1,],
    na.action = na.omit
  )
anova(kontroll_ad)
# Ej signifikant = inga skillnader mellan grupperna

kontroll_ag <-
  lm(
    aaas_ag ~ group,
    data = r2.long.data[lt1,],
    na.action = na.omit
  )
anova(kontroll_ag)
# Ej signifikant = inga skillnader mellan grupperna

kontroll_rathus <-
  lm(
    rathus ~ group,
    data = r2.long.data[lt1,],
    na.action = na.omit
  )
anova(kontroll_rathus)
# Ej signifikant = inga skillnader mellan grupperna

kontroll_phq <-
  lm(
    phq_sum ~ group,
    data = r2.long.data[lt1,],
    na.action = na.omit
  )
anova(kontroll_phq)
# Ej signifikant = inga skillnader mellan grupperna

kontroll_gad <-
  lm(
    gad_sum ~ group,
    data = r2.long.data[lt1,],
    na.action = na.omit
  )
anova(kontroll_gad)
# Ej signifikant = inga skillnader mellan grupperna

kontroll_lsas <-
  lm(
    lsas_sum ~ group,
    data = r2.long.data[lt1,],
    na.action = na.omit
  )
anova(kontroll_lsas)
# Ej signifikant = inga skillnader mellan grupperna

kontroll_well <-
  lm(
    well ~ group,
    data = r2.long.data[lt1,],
    na.action = na.omit
  )
anova(kontroll_well)
# Ej signifikant = inga skillnader mellan grupperna

sociodemografisk.data <- read_excel("Respekt_survey453761_200423.xlsx")
sociodemografisk.data$group <-
  factor(ifelse(
    grepl("Grupp 1", sociodemografisk.data$Grupper),
    1,
    ifelse(
      grepl("Grupp 2", sociodemografisk.data$Grupper),
      2,
      ifelse(grepl("Grupp 3", sociodemografisk.data$Grupper), 3, NA)
    )
  ))
sociodemografisk.data <- sociodemografisk.data[-c(13,48,52,97,158),]
  
chisq.test(sociodemografisk.data$group, sociodemografisk.data$Demografi.Kon, correct=T)
# Signifikant!
(Demografi.Kon.table <- table(sociodemografisk.data$group, sociodemografisk.data$Demografi.Kon))
(Demografi.Kon.table <- prop.table(Demografi.Kon.table, 1))

# chisq.test(sociodemografisk.data$group, sociodemografisk.data$Demografi.Alder, correct=T)
# chisq.test(sociodemografisk.data$group, sociodemografisk.data$Demografi.Civilstand, correct=T)
# chisq.test(sociodemografisk.data$group, sociodemografisk.data$Demografi.Utbildning, correct=T)
# chisq.test(sociodemografisk.data$group, sociodemografisk.data$Demografi.Sysselsattning, correct=T)
# chisq.test(sociodemografisk.data$group, sociodemografisk.data$Demografi.Psykofarmaka, correct=T)
# chisq.test(sociodemografisk.data$group, sociodemografisk.data$Demografi.PsykofarmakaVad, correct=T)
# chisq.test(sociodemografisk.data$group, sociodemografisk.data$Demografi.PsykofarmakaDos, correct=T)
# chisq.test(sociodemografisk.data$group, sociodemografisk.data$Demografi.PsykoBehandling, correct=T)
# # Inga signifikanta = inga skillnader mellan grupperna

```
```{r analyser, dpi=196,cache=T}

library(lme4)
library(ggeffects)
library(sjPlot)
theme_set(theme_classic())
#library(glmmTMB)
#+ theme_classic() + theme(legend.position = "none")

### 

aaas_ad.interaction <-
  lmer(aaas_ad ~ group * time + (1 | subject),data = r2.long.data,na.action = na.omit,REML = T)

aaas_ad.estimatplot <- plot_model(aaas_ad.interaction,show.values=T,show.p=T,value.offset = 0.35)

#plot_model(aaas_ad.interaction, type="emm", terms=c("time","group")) # BRA!
aaas_ad.prediktionsplot <- plot(ggpredict(aaas_ad.interaction, terms = c("time","group")), connect.lines = TRUE)

aaas_ad.emm <- emmeans(aaas_ad.interaction, ~ time | group, adjust="bonferroni")
aaas_ad.diagnostik <- plot_model(aaas_ad.interaction, type="diag")
# Allt ser ok ut!

### 

aaas_ag.interaction <-
  lmer(aaas_ag ~ group * time + (1 | subject),data = r2.long.data,na.action = na.omit,REML = T)

aaas_ag.estimatplot <- plot_model(aaas_ag.interaction,show.values=T,show.p=T,value.offset = 0.35)

#plot_model(aaas_ag.interaction, type="emm", terms=c("time","group")) # BRA!
aaas_ag.prediktionsplot <- plot(ggpredict(aaas_ag.interaction, terms = c("time","group")), connect.lines = TRUE)

aaas_ag.emm <- emmeans(aaas_ag.interaction, ~ time | group, adjust="bonferroni")
aaas_ag.diagnostik <- plot_model(aaas_ag.interaction, type="diag")
# Allt ser ok ut!

### 

rathus.interaction <-
  lmer(rathus ~ group * time + (1 | subject),data = r2.long.data,na.action = na.omit,REML = T)

rathus.estimatplot <- plot_model(rathus.interaction,show.values=T,show.p=T,value.offset = 0.35)

#plot_model(aaas_ag.interaction, type="emm", terms=c("time","group")) # BRA!
rathus.prediktionsplot <- plot(ggpredict(rathus.interaction, terms = c("time","group")), connect.lines = TRUE)

rathus.emm <- emmeans(rathus.interaction, ~ time | group, adjust="bonferroni")
rathus.diagnostik <- plot_model(rathus.interaction, type="diag")
# Allt ser ok ut!

### 

lsas_sum.interaction <-
  lmer(lsas_sum ~ group * time + (1 | subject),data = r2.long.data,na.action = na.omit,REML = T)

lsas_sum.estimatplot <- plot_model(lsas_sum.interaction,show.values=T,show.p=T,value.offset = 0.35)

#plot_model(aaas_ag.interaction, type="emm", terms=c("time","group")) # BRA!
lsas_sum.prediktionsplot <- plot(ggpredict(lsas_sum.interaction, terms = c("time","group")), connect.lines = TRUE)

lsas_sum.emm <- emmeans(lsas_sum.interaction, ~ time | group, adjust="bonferroni")
lsas_sum.diagnostik <- plot_model(lsas_sum.interaction, type="diag")
# Allt ser ok ut!

### 

phq_sum.interaction <-
  lmer(phq_sum ~ group * time + (1 | subject),data = r2.long.data,na.action = na.omit,REML = T)

phq_sum.estimatplot <- plot_model(phq_sum.interaction,show.values=T,show.p=T,value.offset = 0.35)

#plot_model(aaas_ag.interaction, type="emm", terms=c("time","group")) # BRA!
phq_sum.prediktionsplot <- plot(ggpredict(phq_sum.interaction, terms = c("time","group")), connect.lines = TRUE)

phq_sum.emm <- emmeans(phq_sum.interaction, ~ time | group, adjust="bonferroni")
phq_sum.diagnostik <- plot_model(phq_sum.interaction, type="diag")
# Allt ser ok ut!

### 

gad_sum.interaction <-
  lmer(gad_sum ~ group * time + (1 | subject),data = r2.long.data,na.action = na.omit,REML = T)

gad_sum.estimatplot <- plot_model(gad_sum.interaction,show.values=T,show.p=T,value.offset = 0.35)

#plot_model(aaas_ag.interaction, type="emm", terms=c("time","group")) # BRA!
gad_sum.prediktionsplot <- plot(ggpredict(gad_sum.interaction, terms = c("time","group")), connect.lines = TRUE)

gad_sum.emm <- emmeans(gad_sum.interaction, ~ time | group, adjust="bonferroni")
gad_sum.diagnostik <- plot_model(gad_sum.interaction, type="diag")
# Allt ser ok ut!

### 

well.interaction <-
  lmer(well ~ group * time + (1 | subject),data = r2.long.data,na.action = na.omit,REML = T)

well.estimatplot <- plot_model(well.interaction,show.values=T,show.p=T,value.offset = 0.35)

#plot_model(aaas_ag.interaction, type="emm", terms=c("time","group")) # BRA!
well.prediktionsplot <- plot(ggpredict(well.interaction, terms = c("time","group")), connect.lines = TRUE)

well.emm <- emmeans(well.interaction, ~ time | group, adjust="bonferroni")
well.diagnostik <- plot_model(well.interaction, type="diag")
# Allt ser ok ut!

```


``` {r stargazer,results='asis'}

stargazer::stargazer(
  aaas_ad.interaction,
  aaas_ag.interaction,
  rathus.interaction,
  type = "latex",
  ci = T,
  intercept.bottom = F,
  single.row = F,
  model.numbers = F,
  header = F,
  covariate.labels = c(
    "Intercept",
    xg1,
    xg2,
    xdur,
    xpost,
    paste(xg1, "*", xdur),
    paste(xg2, "*", xdur),
    paste(xg1, "*", xpost),
    paste(xg2, "*", xpost)
  )
)

# https://cran.r-project.org/web/packages/stargazer/vignettes/stargazer.pdf

```


```{r analysplottar, dpi=196, eval=T,cache=T}

aaas_ad.estimatplot
aaas_ag.estimatplot
rathus.estimatplot
lsas_sum.estimatplot
gad_sum.estimatplot
phq_sum.estimatplot
well.estimatplot

aaas_ad.prediktionsplot
aaas_ag.prediktionsplot
rathus.prediktionsplot
lsas_sum.prediktionsplot
gad_sum.prediktionsplot
phq_sum.prediktionsplot
well.prediktionsplot

aaas_ad.emm
aaas_ag.emm
rathus.emm
lsas_sum.emm
gad_sum.emm
phq_sum.emm
well.emm

# The marginal R-squared considers only the variance of the fixed effects, while the conditional R-squared takes both the fixed and random effects into account.
# 
# The p-value is a simple approximation, based on the t-statistics and using the normal distribution function. A more precise p-value can be computed using p.val = "kr". In this case, which only applies to linear mixed models, the computation of p-values is based on conditional F-tests with Kenward-Roger approximation for the degrees of freedom (using the using the pbkrtest-package). Note that here the computation is more time consuming and thus not used as default. You can also display the approximated degrees of freedom with show.df.
```


# Diskussion

Denna studie hade som syfte att utvärdera effekten av ett åtta veckor långt självhjälpsprogram för att förbättra individers konstruktiva självhävdelse. Programmet administrerades via en internetbaserad plattform. Studien genomfördes med en randomiserad och kontrollerad design. Interventionen byggde till stora delar på självhjälpsmaterialet *Assert Yourself* [@michel2008] och inkluderade bland annat inslag av psykoedukation, beteendeexperiment, avslappningsövningar, vidmakthållandeplanering och återfallsprevention. En tredjedel av deltagarna fick tillgång till programmet utan behandlarstöd, en tredjedel fick tillgång till programmet med behandlarstöd och en tredjedel var kontrollgrupp. Vi konstaterade att tillgång till behandlingsmaterialet (oberoende av om man hade behandlarstöd eller inte) gav bättre resultat än att vara placerad på väntlista. Vi fann däremot ingen skillnad i utfallet mellan gruppen med behandlarstöd och gruppen utan behandlarstöd. De två grupperna var lika effektiva.

<!-- [Pers kommentar] Egentligen är avsaknad av skillnad inte samma sak som att de är lika effektiva (de är bara inte olika effektiva).  När ni sedan diskuterar denna avsaknad av skillnad kan ni hänvisa till en annan studie som inte heller fann skillnader mellan stöd vs inget stöd: https://www.carlbring.se/pub/2018_Martin_Samuelsson_Emma_Way.pdf

Viktigt i och med att ni tagit upp detta med behandlingsstödets effekter i introduktionen -->


*Vi bör avsluta detta stycke med några få rader om den analys vi gjorde och resultatet vi fick!*

## Resultatdiskussion

återstår att skriva!

### Primär frågeställning


<!-- [Pers kommentar] 
Kanske kan ni här dock rapportera om skillnader i klinisk signifikant förbättring? 
-->


<!-- tolkning av resultatet. Jämförelsen mellan grupperna "Självhjälp" och "Med stöd" utfaller till den senare gruppens fördel. Det skulle mycket väl kunna bero på att endast den andel av den förra gruppen som har upplevt en förbättring har valt att svara på frågorna, medan en större andel av de som *inte* har upplevt en förbättring har valt att svara på dem i gruppen som har fått stöd. Deltagarna i den senare gruppen har interagerat med terapeuterna och vill eventuellt återkoppla hur de mår i större utsträckning än dem i självhjälpsgruppen. -->

<!-- varför går både adaptiv och aggressiv självhävdelse upp? det skulle kunna ha att göra med vårt sample. Om vi hade haft flera personer med positiva rathus-skattningarna (kolla rci för dem!) kanske vi skulle kunna ha sett en minskning av aggressiv självhävdelse. Men för vårt nuvarande sample, med många socialfobiker (hur många? kolla upp) så kan vi anta att ökning av aggressiv självhävdelse är något *bra*?? -->

<!-- skilland i utveckling över tid mellan rathus respektive aaas-ad/ag: patriks ide är att det skulle kunna vara så att rathus snabbare fångar upp förändring i teroetiskt förhållningssätt/avslappning medan aaas-ad/ag kanske fångar mer effekten av lyckade beteendeexperiment. -->

<!-- [Pers kommentar] 
Innan ni går över till brister så vill ni kanske säga något om övriga utfallsmått? Och relatera era fynd med tidigare forskning. Vad brukar man få för resultat i denna typ av studier? Alltså återkoppla till introduktionens studier. Kanske genom att jämföra era effektstorlekar med tidigare studier. 
-->

## I relation till annan forskning, självhävdelse

## Behov av ny forskning

## Metodologiska brister / felkällor / validitet / reliabilitet

<!-- 
+/- användande av de skalor vi har gjort och hur tillförlitliga de är.

-/+ (?) Terapeuters erfarenhet av tidigare behandling (ingen erfarenhet av internetbehandling)
x @Baumeister2014a om att guided treatment tenderar att vara superior och att hur kunniga terapeuterna är tenderar att vara av liten betydelse
x å andra sidan vad våra resultat visar på (?)
-->

All data som låg till grund för inkludering eller exkludering i den aktuella studien var insamlad från självskattningsformulär. I och med att forskningspersonsinformationen som potentiella deltagare kunde läsa innan de påbörjade screeningsprocessen presenterade såväl inkluderings- som exkluderingskriterier (även om exkluderingskriterierna till viss del var allmänt formulerade) medför det risken att de som sökte till studien anpassade sina svar för att bli inkluderade. Då ingen klinisk intervju användes i screeningprocessen fanns det ingen möjlighet att på så sätt upptäcka individer som borde exkluderas. Detta kan medföra att individer som egentligen borde ha exkluderats, på grund av icke sanningsenliga svar, istället blev inkluderade. Ingen klinisk intervju inkluderades då det låg utanför studiens möjliga resurser att administrera dessa till alla potentiella deltagare. En fördel med att inte ha använt kliniska intervjuerna är att tiden mellan påbörjad rekrytering och behandlingsstart blev kort, endast två veckor.

<!-- [Pers kommentar] 
När ni tar upp en brist så avsluta gärna med att släta ut bristen. I detta fall något om att motivationen till social önskvärdhet bör vara lägre när opersonliga nätbehandlingar görs (kontra face-to-face behandlingar där man inte vill göra sin terapeut ledsen och därför svarar att man mår bättre än vad man egentligen gör). 
-->


### Samplets representativitet för populationen

<!-- Avsnittet bör få en ny underrubrik, om en underrubrik nu ens är nödvändigt -->

Med nästintill 90% kvinnor i samplet var könsfördelningen ytterst ojämn. Denna ojämna fördelning går troligen att tillskriva flertalet olika faktorer. För det första rapporterar kvinnor mer oro, änglsan och ångest än män [@Socialstyrelsen2004] vilket skulle kunna göra kvinnor mer benägna att söka hjälp. För det andra tenderar män överlag att i lägre utsträckning söka vård än kvinnor även när män och kvinnor upplever liknande symtom [@Galdas2005]. Slutligen – vilket troligen är den mest påverkande faktorn i den aktuella studien – så marknadsfördes studien huvudsakligen på internet, bland annat med hjälp av annonser på sociala medier. Dessa annonser använder sig av en automatiserad algoritm som annonserar för de individer algoritmen tror har störst odds till att trycka på dem. Data som sammanställdes efter avslutad annonsering visade på att någonstans mellan 85-90% av alla annonser visades för kvinnor. 


<!-- [Pers kommentar] 
Något om att framtida studier därför bör undersöka denna behandlings effekt i andra populationer. Ni skulle kunna, om ni orkar, analysera förbättringarna hos männen vs. kvinnorna. Skulle ni finna att förbättringen är likartad så faller lite av kritiken.
-->

<!--Vi är övertygade om att detta...  [@Thompson2011] ? -->

Över 70% av vårt sample hade avslutade universitets- eller högskoleutbildningar och ytterligare 10% studerade vid behandlingens start. Denna siffra skiljer sig markant från Sveriges befolking, där endast 43% läst vidare efter gymnasiet [@SCB2020]. Delar av förklaringen till att en så stor andel av vårt sampel har studerat på universitet eller högskola skulle kunna vara att majoriteten av studiens deltagare är kvinnor, och att de i större utsträckning än män studerar vidare efter gymnasiet [@SCB2020]. Då väldigt få deltagare i den aktuella studien hade yrkesutbildning, gymnasieutbildning, folkskola eller grundskola som högsta avslutad utbildning bör man vara restriktiv med att applicera studiens resultat inom dessa grupper.

<!-- [Pers kommentar] 
Här kanske säga (genom referens till metaanalys på internetbehandlingar) att detta är vanligt och faktiskt även i forskningsstudier generellt.
-->


Både att väldigt många kvinnor deltog i den aktuella studien, och att en så stor andel av samplet hade påbörjade eller avslutade universitetsstudier, gör det svårare att generalisera resultatet till Sveriges befolkning i stort. Till fördel för samplets representation av populationen är däremot att det i och med en internetbaserad behandling fanns möjlighet till ett nationellt intag av deltagare. 

Då det i skrivande stund varken finns data om prevalens av bristande självhävdelse i Sveriges population, eller data om vilka demografiska faktorer denna brist korrelerar med, är det ytterst svårt att säga hur representativ för Sveriges befolkning samplet i den aktuella studien är.

<!-- [Pers kommentar] 
Kanske också ta upp detta med vad ni egentligen hade för population. Var det socialfobiker? I alla fall hade de ju en förhöjd LSAS-SR poäng som indikerar problem.
-->

<!--
Bör den data vi refererar till i avsnittet om ojämn könsfördelning bifogas på något sätt? Vi kan även argumentera för att algoritmen till stor del förklarar spridningen i ålder hos vårt sample då majoriteten av de som fick se reklamen var mellan 35-54 år gamla.
-->

<!-- 
- Vårt primära utfallsmått för assertiveness är inte validerat på svenska
- Vårt sekundära utfallsmått för assertiveness är inte validerat på svenska

x å andra sidan vad våra resultat visar på (?)
-->

<!--

+ a priori powerberäkning
-->

I denna studie placerades en tredjedel av deltagarna på en väntlista. En risk med användandet av väntlista är att de deltagare som tilldelas väntlistan försämras under behandlingens gång. I en meta-analys från 2017 konstaterade @Rozental2017a att över 15% av de som tilldelas betingelsen väntlista i I-KBT-studier försämras, jämfört med cirka 6% av de som genomgick behandlingen. Detta kan även leda till att de effekter som upptäcks snarare gör det på grund av försämrandet hos väntlista-betingelsen snarare än förbättrandet hos de som betingats till behandlingen. I den aktuella studien försämrades ingen deltagare signifikant från för- till eftermätningen. Varken i väntlistan eller i någon av de andra betingelserna. Det går ändå att diskutera om användandet av väntlista som kontroll är ett klokt beslut. Användandet av väntlista höjer allt som oftast oddsen för att hitta en signifikant effekt jämfört med att tilldela kontrollgruppen mer aktiva betingelser [@Mohr2009]. Troligen hade det varit bättre att tilldela de som fick väntlistebetingelsen en aktiv betingelse så som tillgång till ett diskussionsforum. 

<!-- stycket härunder behöver jobbas med men är ett försök till att inkorporera Pers kommentar nedan-->

<!--
Å andra sidan är väntelista effektivt för att korrigera mot händelser i världen som kan påverka studiens deltagare och därmed studiens resultat. Under studiens gång spred sig viruset covid-19 i Sverige och över världen. Nästintill alla människor påverkades på något sätt av detta. Antingen i dagliga rutiner, i fysiskt och psykiskt mående eller i både och. Hade vår studies kontrollgrupp haft en annan betingelse än väntlista hade det varit svårt att konstatera vad i deras resultat som var påverkat av betingelsen i fråga, och vad i resultatet som berodde på covid-19s ankomst i Sverige. I och med att vår studies kontrollgrupp var betingade till väntlista är det enklare att ta höjd för detta. 
-->


<!-- [Pers kommentar] 
Kanske även hänvisa till 
Cuijpers, P., & Cristea, I. A. (2016). How to prove that your therapy is effective, even when it is not: A guideline. Epidemiology and Psychiatric Sciences, 25(5), 428-435. doi:10.1017/S2045796015000864
MEN!! Sedan försvara er med att en väntelista ändå har en hel del poänger så som att korrigera för extrema händelser i omvärlden - VILKET JU CORONAN VERKLIGEN ÄR!
-->

!--
- Ingen uppföljningsmätning av deltagarnas mående, dvs svårt att veta hur ser ut över tid - tenderar att öka över tid, särskilt vid KBT [@Bandelow2018] som källa!

-->

Då behandlingsmaterialet översatts till svenska inför den aktuella studien – och originalmaterialet användes utan inslag av behandlarstöd – fanns det ingen behandlarstödsmanual eller dylikt för studiens behandlare att använda sig av. Behandlarna hade utöver detta ingen tidigare erfarenhet av internetbaserad psykologisk behandling. Dock hade båda behandlarna tidigare erfarenhet av ansikte mot ansikte-behandling med individer med självrapporterad bristande självhävdelse. Bristen på erfarenhet av internetbaserad behandling kan ha påverkat kvaliten i det behandlarstöd som gavs. Å andra sidan har det visat sig att tidigare erfarenheter och kunskaper om I-KBT hos behandlare inte gör nämnvärd skillnad så länge de har grundläggande kunskaper inom psykologisk behandling [@Baumeister2014a]. Båda behandlarna hade även tillgång till både ett dokument med generella förhållningssätt vid internetbehandling samt till vid-behov-handledning och stöd av en legitimerad psykolog med omfattande erfarenhet av I-KBT. Den generella målsättningen var att behandlarna skulle spendera cirka 15 minuter per vecka och deltagare. Detta varierade dock nämnvärt beroende på hur frekvent behandlarens deltagare hörde av sig till behandlaren med behandlingsrelaterade frågor samt hur utförligt deltagarna besvarade behandlingsprogrammets övningar. 

<!-- [Pers kommentar]
Jag tycker detta med terapeutstödet ska upp i resultatdiskussionen. Kanske till och med kolla om terapeutstödet utnyttjades och om de som hade fler meddelanden också fick en större förbättring? Alltså korrelation mellan individuell förbättringspoäng och antal tecken totalt i meddelandena.

[Patrik] Finns inte på kartan att vi hinner räkna på detta, right?
-->

Ytterligare en potentiell brist i studien är användandet av de nyligen översatta versionerna av självskattningsformulären AAA-S [@Thompson2011] och RAS [@Rathus1973]. Då dessa skalor ej fanns tillgängliga på svenska översattes de inför rekryteringsstart. Det finns många rekommendation och riktlinjer för hur översättningar bör gå till [se @Beaton2000; och @Jones2001 för två väl använda metoder]. Ett gemensamt tema i dessa översättningsmetoder är att materialet översätts från originalspråk till planerat användningsspråk (i det rådande fallet till svenska) av åtminstone två av varandra oberoende individer och att den översatta versionen sedan översätts tillbaka till sitt originalspråk av ytterligare oberoende översättare. En bedömning görs sedan mellan originalversionen och versionen översatt från det planerade användningsspråket till originalspråket. AAA-S och RAS översattes inför föreliggande uppsats endast en gång från engelska till svenska.

De nyöversatta skalorna är ej validerade och saknar svenska normer. Istället används data för både AAA-S och RAS från student-sample 1 från @Thompson2011 som icke-kliniska normer. Fördelen med dessa data är dels att de är relativt aktuella, dels att de härrör från ett och samma sample och därför ger goda möjligheter till jämförelser sins emellan. Data från föreliggande uppsats skulle potentiellt kunna användas för att validera de svensköversatta skalorna i en uppföljande studie, dock endast med dilemmat att båda översättningar på en och samma gång är icke-validerade och idealiska kriterier för varandras validering; det saknas tyvärr vedertagna skalor i litteraturen för *assertiveness* utöver RAS och AAA-S. Ytterligare en begränsning för ett sådan validering är att det sample som undersöks i den här uppsatsen har en förmodad slagsida åt passiv självhävdelse och sannolikt inte innehåller tillräckligt med data från individer som kan antas ha överskott av aggressiv självhävdelse. Idealiskt sett skulle denna brist avhjälpas i kommande kompletterande undersökningar.

<!-- Det går därtill att problematisera reliabiliteten(????) hos de båda utfallsmåtten utifrån att konstruktet *assertiveness* och konstruktiv självhävdelse är otydligt och att många olika definitioner finns i litteraturen.  -->

<!-- Vet inte om man brukar skriva att det påverkar validiteten och reliabiliteten eller om man låter läsaren själv dra de slutsatserna. Sista meningen bör möjligen tas bort. 
TH: Samtidigt är det bra att diskutera detta. Nu är din sista mening borta, men vi bör kanske lägga till något. Låt oss disktuera!
-->

<!--
Möjligen även diskutera i det här avsnittet det resultat vi fått - och ifall det beror på behandlarnas kompetens?

Sidenote: Gör vi kontroller av bortfallet för att se att det inte är ett systematiskt bortfall?
TH: Menar du de som hoppat av eller de som inte svarat på alla självskattningar?

-->

## Sammanfattning (?)
<!-- [Pers kommentar] Ja. Typ 2-3 meningar som sammanfattar hela arbetet. -->


\newpage

# Referenser


```{r create_r-references}
r_refs(file = "r-references.bib")
```

\begingroup
\raggedright

\setlength{\parindent}{-0.5in}
\setlength{\leftskip}{0.5in}

<div id="refs" custom-style="Bibliography"></div>
\endgroup
