---
title             : "En randomiserad kontrollerad effektstudie av kognitiv beteendeterapi för konstruktiv självhävdelse"
shorttitle        : "Respekt i kvadrat"
author: 
  - name          : "Tobias Hagberg"
    email         : "tobias@hagberg.com"
    address       : "Psykologprogrammet, Psykologiska institutionen, Stockholms universitet"
  - name          : "Patrik Trang"
    email         : "patrik.trang@gmail.com"
affiliation:
  - institution   : "Psykologiska institutionen, Stockholms universitet"
abstract: |
  `r readLines('includes/abstract.txt', encoding = 'UTF-8')`
authornote: |
  `r readLines('includes/authornote.txt', encoding = 'UTF-8')`
keywords: | 
  `r readLines('includes/keywords.txt', encoding = 'UTF-8')`
#wordcount         : "11158"
bibliography      : ["includes/r-references.bib", "includes/KSH.bib"] 
floatsintext      : no
figurelist        : no
tablelist         : no
footnotelist      : no 
linenumbers       : yes
mask              : no
draft             : no 
documentclass     : "apa6"
classoption       : "doc,a4paper" # man, jou, doc
output: 
  papaja::apa6_pdf:
    keep_tex      : TRUE
    latex_engine  : xelatex
    citation_package: biblatex
    fig_caption   : yes
    includes:
      in_header   : "includes/texincludes.tex"
lang              : sv-SE
include-header    : 
  - \hyphenation{nor-mal-spann nor-mal-span-net Tech-no-lo-gy {AAA-S}}
---

```{r preferences, include = F, cache = F}

set.seed(42) # Seed for random number generation

options(contrasts=c('contr.treatment','contr.poly')) # Treatment contrasts for factors

### Install these packages from Github (instead of CRAN)
library("devtools")
# devtools::install_github("strengejacke/sjPlot",force=T)
# devtools::install_github("strengejacke/strengejacke",force=T)
# devtools::install_github("crsh/papaja@devel",force=T)
# devtools::install_github("AWKruijt/JT-RCI",force=T)
# devtools::install_github("markwestcott34/stargazer-booktabs",force=T)
# devtools::install_github("ropensci/magick",force=T)

#install.packages('tinytex')
#tinytex::install_tinytex()

#library("tinytex")
library("papaja")
library("broom.mixed")
library("knitr")
library("kableExtra")
library("readxl")
library("JTRCI")
library("nlme")
library("emmeans")
library("car")
library("ggplot2")
library("pbkrtest")
library("effsize")
#library("dunn.test")
#library("wesanderson")
#library("pander")

``` 

```{r functions, eval = T}

xiterapi = "Iterapi [@Vlaescu2016]"

xg1 = "självhjälp"
xg2 = "behandlarstöd"
xg3 = "väntelista"
xG1 = "Självhjälp"
xG2 = "Behandlarstöd"
xG3 = "Väntelista"

xpre = "förmätning"
xdur = "mittenmätning"
xpost = "eftermätning"
xPre = "Förmätning"
xDur = "Mittenmätning"
xPost = "Eftermätning"

xt1 = "före"
xt2 = "mitten"
xt3 = "efter"
xT1 = "Före"
xT2 = "Mitten"
xT3 = "Efter"

# https://blog.apastyle.org/apastyle/2011/08/the-grammar-of-mathematics-writing-about-variables.html

xresult <- function(x,d){paste("$",formatC(x,digits=d,decimal.mark=",",drop0trailing = F,format="f"),"$",sep="")}
xresultT <- function(x,d){formatC(x,digits=d,decimal.mark=",",drop0trailing = F,format="f")}

xpr <- function(x) {
  paste("$p$",
        ifelse(x < 0.001, "< 0,001", ifelse(x < 0.05, paste("=",prettyNum(x,digits=1,decimal.mark=",")), ifelse(x > 0.05, "DO NOT REPORT", "= 0,05")))
  )
}

xps <- function(x) {
  paste(ifelse(x < 0.001, "***", ifelse(x < 0.01, "**", ifelse(x > 0.05, "DO NOT REPORT", "*")))
  )
}

svkable = function(...) {
  knitr::kable(..., format.args = list(decimal.mark = ',', big.mark = ' '), linesep='', format="latex", booktabs=T)
}

enkable = function(...) {
  knitr::kable(..., format.args = list(decimal.mark = '.', big.mark = ','), linesep='', format="latex", booktabs=T)
}

```

```{r data setup, eval = F, cache = F}

# This chunk is to be run only once in order to set up anonymous data that can be published to Github & Figshare
# Make sure you have run the above chunks before continuing

##################################################################################
# Put the exported Excel files in the folder where this Rmd script resides
# and edit the lines below

# Fliken "Frågeformulär"
# - Välj alla mättillfällen och kontrollera att alla skalor är ikryssade för varje tillfälle
# - Under "Alternativ för exportering"
# -- Välj "Exportera endast de totala poängen"
# -- Välj "Inkludera svar från" och markera "Grupp 1: Behandling exl stöd", "Grupp 2: Behandling inkl stöd" och "Grupp 3: Väntlista"
# - OBS! Ange korrekt datumvillkor om svaren exporteras efter att grupp 3 lämna svar på mittenmätningen
# - Klicka på knappen "Exportera"
raw_excel = "Respekt_surveys_200429_092418.xlsx"

# Fliken "Konversationer & Moduler"
# - Under "Exportera", välj alternativet "Statistik med antal skickade meddelanden ..."
# - Under "Alternativ för exportering"
# -- Välj "Lista endast med behandlarna plus användare från följande grupper"
# -- Markera "Grupp 1: Behandling exl stöd", "Grupp 2: Behandling inkl stöd" och "Grupp 3: Väntlista"
# - Klicka på knappen "Exportera"
raw_excel_conversations = "Respekt_conversations_200429_093011.xlsx"

# Fliken "Frågeformulär"
# - Välj enbart förmätningstillfället och se till att endast underalternativet "Demografi" är ikryssat
# - Under "Alternativ för exportering"
# -- Välj "Exportera endast de enskilda svaren på frågorna"
# -- Välj "I tabellrubriken visa endast frågornas korta kod"
# -- Välj "För varje svar exportera endast värdet för utvärdering"
# -- Under "Om det finns fler svar på enkäten från samma deltagare ...", välj "Placera dem på samma rad"
# -- Välj "Inkludera svar från" och markera "Grupp 1: Behandling exl stöd", "Grupp 2: Behandling inkl stöd" och "Grupp 3: Väntlista"
raw_excel_sociodemographics <- "Respekt_survey453761_200429.xlsx"

##################################################################################

# Import data from Excel file (requires "readxl")
r2.raw.data <- read_excel(raw_excel)
r2.raw_conversations.data <- read_excel(raw_excel_conversations)
r2.raw_sociodemographics.data <- read_excel(raw_excel_sociodemographics)

# Remove cases that should be excluded 
# (they met exklusion criterias but were erroneously included in the study)
r2.raw.data <- r2.raw.data[-c(13,48,52,97,158),]

# Fix missing data labels
r2.raw.data[r2.raw.data == "[missing data]"] <- NA
r2.raw.data[r2.raw.data == "NA"] <- NA
r2.raw.data[r2.raw.data == "NaN"] <- NA

# Define columns to keep
keepers <- c(2,3,
             8:21,    # Pre
             29:42,   # During
             50:63,   # Post group 1 + 2
             71:84)   # Post group 3

# Copy to new dataframe
r2.wide.data <- as.data.frame(r2.raw.data[keepers])

# Make sure numericals are numeric
r2.wide.data[,c(3:58)] <- sapply(r2.wide.data[,c(3:58)], as.numeric)

# Define column names for preliminary keepers
colnames <-
  c(
    "pre_subject",
    "pre_group",
    "pre_reminders",
    "pre_rathus",
    "pre_aaas_ag",
    "pre_aaas_ad",
    "pre_lsas_anx",
    "pre_lsas_avo",
    "pre_lsas_int",
    "pre_lsas_per",
    "pre_lsas_sum",
    "pre_gad_sum",
    "pre_phq_sum",
    "pre_phq_sui",
    "pre_phq_q10",
    "pre_well",
    "dur_reminders",
    "dur_rathus",
    "dur_aaas_ag",
    "dur_aaas_ad",
    "dur_lsas_anx",
    "dur_lsas_avo",
    "dur_lsas_int",
    "dur_lsas_per",
    "dur_lsas_sum",
    "dur_gad_sum",
    "dur_phq_sum",
    "dur_phq_sui",
    "dur_phq_q10",
    "dur_well",
    "post_reminders",
    "post_rathus",
    "post_aaas_ag",
    "post_aaas_ad",
    "post_lsas_anx",
    "post_lsas_avo",
    "post_lsas_int",
    "post_lsas_per",
    "post_lsas_sum",
    "post_gad_sum",
    "post_phq_sum",
    "post_phq_sui",
    "post_phq_q10",
    "post_well",
    "postg3_reminders",
    "postg3_rathus",
    "postg3_aaas_ag",
    "postg3_aaas_ad",
    "postg3_lsas_anx",
    "postg3_lsas_avo",
    "postg3_lsas_int",
    "postg3_lsas_per",
    "postg3_lsas_sum",
    "postg3_gad_sum",
    "postg3_phq_sum",
    "postg3_phq_sui",
    "postg3_phq_q10",
    "postg3_well"
)

# Set column names
colnames(r2.wide.data) <- colnames

# Merge column with post data for group 3 with column for post data for group 1 + 2
# Pre: 
# - 3--16
# During:
# - 17--30
# Post group 1 + 2:
# - 31--44
# Post group 3:
# - 45--58
g3key <- which(!is.na(r2.wide.data$postg3_reminders))
r2.wide.data[g3key,c(31:44)] <- r2.wide.data[g3key,c(45:58)]

# Merge in other files from iTerapi
# by "pre_subject", "Användare" and "Användarnamn" respectively
r2.raw.data.merged <- merge(r2.wide.data,r2.raw_conversations.data[,-c(2)],by.x="pre_subject",by.y="Användare")
r2.raw.data.merged <- merge(r2.raw.data.merged,r2.raw_sociodemographics.data[,-c(1,3:8,13,18,23:25)],by.x="pre_subject",by.y="Användarnamn")

names(r2.raw.data.merged)[names(r2.raw.data.merged) == 'Antal skickade meddelanden'] <- 'messages_sent'
names(r2.raw.data.merged)[names(r2.raw.data.merged) == 'Antal tilldelade moduler'] <- 'modules_assigned'
names(r2.raw.data.merged)[names(r2.raw.data.merged) == 'Antal öppnade moduler'] <- 'modules_opened'

# Strip out unwanted columns
#r2.wide.data <- r2.raw.data.merged[,c(1:44,60:62,70:73,75,77,80:83)] # Keep columns that we want
r2.wide.data <- r2.raw.data.merged

# Anonymise, simplify and clean up data
r2.wide.data$subject <- factor(c(1:length(r2.wide.data[,1]))) # Add anonymous subject IDs
r2.wide.data$group <-
  factor(ifelse(
    grepl("Grupp 1", r2.wide.data$pre_group),
    1,
    ifelse(
      grepl("Grupp 2", r2.wide.data$pre_group),
      2,
      ifelse(grepl("Grupp 3", r2.wide.data$pre_group), 3, NA)
    )
  ),
  levels = c(3,1,2),
  labels = c(xg3,xg1,xg2)) # Add group designations
r2.wide.data$therapist <-
  factor(ifelse(
    grepl("Grupp 2: P", r2.wide.data$pre_group),
    1,
    ifelse(grepl("Grupp 2: T", r2.wide.data$pre_group),
           2, 3) # N = none instead of NA?
  ),
  levels = c(1,2,3),
  labels = c("A","B","N")) # Add therapist shorthands
r2.wide.data <- r2.wide.data[,c(74:76,1:73)] # Move categorical variables to the beginning
r2.wide.data <- r2.wide.data[,-c(4:5)] # Drop 

# Save safe data frame as a single object to the file system
saveRDS(r2.wide.data,file="r2.wide.data.RDS")

# Clean up
file.remove(raw_excel)
file.remove(raw_excel_conversations)
file.remove(raw_excel_sociodemographics)
rm(list = ls())

```

```{r reshape, cache = F, eval = T}

# Get wide data
r2.wide.data <- readRDS("r2.wide.data.RDS")

# Subsetting keys
wg1 <- grepl(xg1, r2.wide.data$group)
wg2 <- grepl(xg2, r2.wide.data$group)
wg3 <- grepl(xg3, r2.wide.data$group)

n = length(r2.wide.data[,1]) # Number of subjects
t = 3 # Number of measurement time points

# Reshape (manually) to long data
r2.long.data <- data.frame(
  subject = factor(rep(r2.wide.data$subject, times = t)),
  group = factor(rep(r2.wide.data$group, times = t)),
  time = factor(rep(c(1,2,3), each = n), labels = c(xt1,xt2,xt3)),
  therapist = as.factor(rep(r2.wide.data$therapist, times = t)),
  rathus = c(
    r2.wide.data$pre_rathus,
    r2.wide.data$dur_rathus,
    r2.wide.data$post_rathus
  ),
  aaas_ag = c(
    r2.wide.data$pre_aaas_ag,
    r2.wide.data$dur_aaas_ag,
    r2.wide.data$post_aaas_ag
  ),
  aaas_ad = c(
    r2.wide.data$pre_aaas_ad,
    r2.wide.data$dur_aaas_ad,
    r2.wide.data$post_aaas_ad
  ),
  lsas_anx = c(
    r2.wide.data$pre_lsas_sum,
    r2.wide.data$dur_lsas_sum,
    r2.wide.data$post_lsas_sum
  ),
  lsas_avo = c(
    r2.wide.data$pre_lsas_avo,
    r2.wide.data$dur_lsas_avo,
    r2.wide.data$post_lsas_avo
  ),
  lsas_int = c(
    r2.wide.data$pre_lsas_int,
    r2.wide.data$dur_lsas_int,
    r2.wide.data$post_lsas_int
  ),
  lsas_per = c(
    r2.wide.data$pre_lsas_per,
    r2.wide.data$dur_lsas_per,
    r2.wide.data$post_lsas_per
  ),
  lsas_sum = c(
    r2.wide.data$pre_lsas_sum,
    r2.wide.data$dur_lsas_sum,
    r2.wide.data$post_lsas_sum
  ),
  gad_sum = c(
    r2.wide.data$pre_gad_sum,
    r2.wide.data$dur_gad_sum,
    r2.wide.data$post_gad_sum
  ),
  phq_sum = c(
    r2.wide.data$pre_phq_sum,
    r2.wide.data$dur_phq_sum,
    r2.wide.data$post_phq_sum
  ),
  phq_sui = c(
    r2.wide.data$pre_phq_sui,
    r2.wide.data$dur_phq_sui,
    r2.wide.data$post_phq_sui
  ),
  phq_q10 = c(
    r2.wide.data$pre_phq_q10,
    r2.wide.data$dur_phq_q10,
    r2.wide.data$post_phq_q10
  ),
  well = c(
    r2.wide.data$pre_well,
    r2.wide.data$dur_well,
    r2.wide.data$post_well
  ),
 age = c(
    r2.wide.data[,50],
    r2.wide.data[,50],
    r2.wide.data[,50]
 )
)

# Subsetting keys 
lg1 <- grepl(xg1, r2.long.data$group)
lg2 <- grepl(xg2, r2.long.data$group)
lg3 <- grepl(xg3, r2.long.data$group)

lt1 <- grepl(xt1, r2.long.data$time)
lt2 <- grepl(xt2, r2.long.data$time)
lt3 <- grepl(xt3, r2.long.data$time)

lg1t1 <- r2.long.data$group == xg1 & r2.long.data$time == xt1
lg1t2 <- r2.long.data$group == xg1 & r2.long.data$time == xt2
lg1t3 <- r2.long.data$group == xg1 & r2.long.data$time == xt3

lg2t1 <- r2.long.data$group == xg2 & r2.long.data$time == xt1
lg2t2 <- r2.long.data$group == xg2 & r2.long.data$time == xt2
lg2t3 <- r2.long.data$group == xg2 & r2.long.data$time == xt3

lg3t1 <- r2.long.data$group == xg3 & r2.long.data$time == xt1
lg3t2 <- r2.long.data$group == xg3 & r2.long.data$time == xt2
lg3t3 <- r2.long.data$group == xg3 & r2.long.data$time == xt3

ll1 = length(r2.long.data[lg1t1,1])
ll2 = length(r2.long.data[lg2t1,1])
ll3 = length(r2.long.data[lg3t1,1])

```

```{r norms, cache = F}

### AAA-S Adaptive assertiveness
# Norms: Thompson (2011) 
# Adaptive assertiveness
# Student sample 1: 57.6 (7.5), alpha .82 <- Let's use these
# Student sample 2: 56.8 (7.4), alpha .82
# Clinical sample: 50.0 (8.4), alpha .69
r.AAAS_ad = 0.82 # s 329 @Thompson2011
sd.AAAS_ad.norm = 7.5 # s 329 @Thompson2011
mean.AAAS_ad.norm = 57.6 # s 329 @Thompson2011
ref.AAAS_ad = "icke-kliniskt sample (student-sample 1) från @Thompson2011"

### AAA-S Aggressive assertiveness
# Norms: Thompson (2011) 
# Aggressive assertiveness
# Student sample 1: 33.2 (9.7), alpha .88 <- Let's use these
# Student sample 2: 31.6 (8.7), alpha .87
# Clinical sample: 27.5 (7.6), alpha .82
r.AAAS_ag = 0.88 # s 329 @Thompson2011
sd.AAAS_ag.norm = 9.7 # s 329 @Thompson2011
mean.AAAS_ag.norm = 33.2 # s 329 @Thompson2011
ref.AAAS_ag = "icke-kliniskt sample (student-sample 1) från @Thompson2011"

### PHQ9
# Normdata: Kroenke, K., Spitzer, R. L., & Williams, J. B. (2001). The PHQ-9: validity of a brief depression severity measure. Journal of General Internal Medicine, 16(9), 606–613. Retrieved from http://www.ncbi.nlm.nih.gov/pubmed/11556941
r.PHQ9 = 0.89 # @Kroenke2001 s 3
sd.PHQ9.norm = 3.8 # @Kroenke2001 s 3
mean.PHQ9.norm = 3.3 # @Kroenke2001 s 3
ref.PHQ9 = "icke-kliniskt sample från @Kroenke2001"

### GAD7
# Normdata: Spitzer, R. L., Kroenke, K., Williams, J. B. W., & Löwe, B. (2006). A Brief Measure for Assessing Generalized Anxiety Disorder. Archives of Internal Medicine, 166(10), 1092. https://doi.org/10.1001/archinte.166.10.1092
# Löwe, B., Decker, O., Müller, S., Brähler, E., Schellberg, D., Herzog, W., & Herzberg, P. Y. (2008). Validation and Standardization of the Generalized Anxiety Disorder Screener (GAD-7) in the General Population. Medical Care, 46(3), 266–274. https://doi.org/10.1097/MLR.0b013e318160d093
r.GAD7 = 0.92 # @Kroenke2006 s 3
sd.GAD7.norm = 4.8 # @Kroenke2006 s 3
mean.GAD7.norm = 4.9 # @Kroenke2006 s 3
ref.PHQ9 = "icke-kliniskt sample från @Kroenke2006"

### LSAS-24
# Normdata: Fresco, D. M., Coles, M. E., Heimberg, R. G., Liebowitz, M. R., Hami, S., Stein, M. B., & Goetz, D. (2001). The Liebowitz Social Anxiety Scale: a comparison of the psychometric properties of self-report and clinician-administered formats. Psychol Med 31, 1025-1035.
# Svenska normer: https://www.fbanken.se/form/34/liebowitz-social-anxiety-scale-self-report
r.LSAS24 = 0.96 # @Fresco2001 s 1026
sd.LSAS24.norm = 12.70 # @Fresco2001 s 1031
mean.LSAS24.norm = 13.49 # @Fresco2001 s 1031
ref.LSAS24 = "icke-kliniskt sample från @Fresco2001"

### Rathus
# Normdata: Thompson (2011) 
r.Rathus = 0.87 # s 326 @Thompson2011
sd.Rathus.norm = 23.9 # s 326 @Thompson2011
mean.Rathus.norm = 6.2 # s 326 @Thompson2011
ref.Rathus = "icke-kliniskt sample (student-sample 1) från @Thompson2011"

### Välmåendeskalan
r.Well = 0.93

```

Upplevelsen av stress, ångest eller nedstämdhet är som regel förknippad med olika former av undvikande. En person med social ångest vill kanske inget hellre än att delta i olika sociala sammanhang, men väljer ändå att avstå för att slippa uppleva de fysiologiska reaktioner som medverkan riskerar att medföra. På samma sätt vill kanske den som är stressad av alltför hög arbetsbelastning inget hellre än att säga till chefen att uppgifterna är för många, men väljer ändå att ta på sig en ny uppgift när chefen frågar. Den deprimerade vill kanske inget hellre än att prata med en kompis, men låter bli att ringa för slippa riskera att bli besviken om vännen inte svarar. Ett sätt att se på dessa exempel är att de alla är förknippade med bristande självhävdelse -- det vill säga undvikande av att i relation till andra personer på ett konstruktivt sätt framföra sina tankar, känslor, behov och önskningar.

Underskott av sådana beteenden som går att samla under begreppet konstruktiv självhävdelse (eller *assertiveness* på engelska) förknippas med en lång räcka psykologiska problem, både kliniska och subkliniska: stress, relationsproblem, generaliserat ångestsyndrom, social ångest, paniksyndrom,  emotionell instabilitet, depression, schizofreni med mera [@Speed2018a]. Inom psykiatrin finns en uppsjö olika diagnoser, diagnosverktyg och behandlingsmanualer för dessa specifika åkommor, men trots att intresset för diagnosöverskridande begrepp och behandlingsformer har ökat markant under de senaste årtiondena saknas evidensbaserade behandlingsprogram i självhävdelse som vänder sig till en bredare målgrupp.

Renodlad träning i *assertiveness* har paradoxalt nog en lång historia. De allra första behavioristiska terapierna kring 1950-talet och framåt, bland annat de som beskrivs i @salter1949conditioned samt @Wolpe1966, var specifikt inriktade på självhävdelseträning som ett behaviouristiskt alternativ till psykoanalys för neurotiker. Dessa första behaviouristiska terapier byggde på principerna om klassisk betingning: Målet för *assertiveness*-träningen var att para aversiva stimuli som tidigare gav upphov till exempelvis passivitet eller aggressivitet med konstruktiv självhävdelse. Denna träning integrerade ofta avslappning, med rationalen att avslappning och ångest inte kan förekomma samtidigt. Som en del i den självhävdelsefokuserade psykoterapin förskrevs tydligt beskrivna beteenden för klienter och patienter att träna på, till exempel att säga nej till andra.

Under 1970-talet kom träning i konstruktiv självhävdelse både att formaliseras till sofistikerade behandlingsprogram, som i @LINEHAN1979 och att populariseras. Självhjälpstitlar som *Don’t say yes when you want to say no* [@fensterheim1975don] och *When I say no, I feel guilty: how to cope–using the skills of systematic assertive therapy* [@smith1975say] gjorde de inlärningsteoretiskt väl förankrade metoderna tillgängliga för en bredare massa -- men möjligen i ett alltför hurtigt format. Självhjälpsboomen under 1970-talet sammanföll med sociala och politiska omvälvningar i samhället, där marginaliserade grupper gjorde sig allt mer hörda och maktstrukturer i samhället sattes under förändringstryck. Dessa emanciperande och normbrytande rörelser väckte motstånd – precis som behavioristiskt influerade terapier gjorde. Ett exempel på 1970-talskritik av träning i konstruktiv självhävdelse är @mano1976, som frankt rekommenderade deltagare i *assertiveness*-kurser att hävda sig själva genom att vägra betala kursavgiften.

I och med psykiatrins allt tydligare inriktning mot syndromala kategoriseringar av psykisk ohälsa, kanske tydligast i form av *Diagnostic and Statistical Manual of Mental Disorders* [@american1968diagnostic] med efterföljare, kom träning i *assertiveness* så småningom att falla i glömska. Begreppet återaktualiserades sporadiskt som mål för behandling under 1990-talet, då kompletterad med metoder för kognitiv omstrukturering i enlighet med principerna i @beck1979cognitive. Rationalen för kognitiv omstrukturering är att personer med hindrande tänkande (om till exempel den egna förmågan, om andra personers avsikter eller om livet i stort) är hjälpta av att utifrån egna faktiska erfarenheter i livet hitta stöd för mer balanserat och konstruktivt tänkande. 

En viktig del i kognitivt inriktad terapi är så kallade beteendeexperiment. För en socialfobiker skulle ett beteendeexperiment kunna handla om att gå på en fest och att säga något om sig själv i ett samtal med andra personer utan att använda sig av så kallade säkerhetsbeteenden. Ett för konstruktiv självhävdelse relevant exempel på ett säkerhetsbeteende skulle kunna vara att titta ned i golvet, ett annat att tala tyst. Efter genomfört beteendeexperiment kan klienten få hjälp av terapeuten att utvärdera utfallet -- hur det gick att lägga säkerhetsbeteendena åt sidan, om personen klarade av att stanna i situationen även om något oönskat inträffade, vilka konsekvenser ökat engagemang ledde till och så vidare. Det övergripande syftet med dessa metoder är att hjälpa klienten att bryta det undvikande som vidmakthåller de psykiska problemen. 

<!-- Fördelarna för klienten är dels att hen får tillfälle att träna både på att tolerera och reglera ångest, dels att hen får ökad tillgång till sådant som hen värdesätter. -->

## Vad är konstruktiv självhävdelse?

Begreppet *assertiveness* kom under 1970-talet att omfamna en allt längre lista med beteendemässiga operationaliseringar – så att det till slut blev svårt att skilja från begreppet ’social färdighet’ [@LINEHAN1979]. Det är därför viktigt att avgränsa begreppet.

@alberti1974your definierar konstruktiv självhävdelse som handlande som återspeglar individens egna långsiktiga intressen. Det inbegriper förmågan att ”stå upp för sig själv” utan överdriven ångest och färdigheten att uttrycka sina känslor samt att utöva sina egna rättigheter utan att kränka andras rättigheter. Med ’utöva sina rättigheter’ menas att både i icke-verbal och verbal handling uttrycka sina tankar, känslor, behov och önskningar.

Graden av konstruktiv självhävdelse för en person i en given situation kan konceptuellt inordnas som en punkt i en graf (se figur \@ref(fig:assertiveness)) med två kontinuerliga dimensioner: handlande med respekt för andras rättigheter på x-axeln och handlande med respekt för egna rättigheter på y-axeln. Konstruktiv självhävdelse är en kommunikationsstil som skiljer sig från aggressiv självhävdelse, det vill säga hävdande av egna rättigheter på bekostnad av andras. Den skiljer sig även från kommunikationsstilen passiv självhävdelse, det vill säga förnekande av egna rättigheter till förmån för andras, och från passiv-aggressiv självhävdelse, det vill säga bristande respekt för både egna och andras rättigheter. Gränsdragningarna mellan kommunikationsstilarna är förstås flytande, eftersom dimensionerna är kontinuerliga.

På svenska är begreppet \'sund självhävdelse\' vanligare än \'konstruktiv självhävdelse\'. I behandlingsprogrammet *Respekt i kvadrat* (som beskrivs i kommande avsnitt) och den här studien väljer vi att tala om konstruktiv snarare än sund självhävdelse som målbeteende, eftersom det tydligare utgår från individens eget perspektiv på vad som ger framkomlighet.

(ref:ass) Konstruktiv självhävdelse definieras i behandlingsprogrammet _Respekt i kvadrat_ som handlande som är förenligt med samtidig respekt för egna och andras rättigheter (figurens övre högra hörn). Passiv självhävdelse (figurens nedre högra hörn) kan på samma sätt definieras som låg grad av respekt för egna rättigheter men hög grad av respekt för andras rättigheter. Aggressiv självhävdelse (figurens övre vänstra hörn) kan definieras som hög grad av respekt för egna rättigheter men låg grad av respekt för andras rättigheter. Passivt aggressiva beteenden kan konceptualiseras som förenliga med låg grad av respekt för både egna och andras rättigheter (figurens nedre vänstra hörn). (Figur från behandlingsprogrammet _Respekt i kvadrat_.)

```{r assertiveness, out.width="55%", fig.align="center", fig.cap='(ref:ass)'}

knitr::include_graphics("images/canvas-konstruktiv-slinga-X.pdf") 

```

### Vikten av en funktionell förståelse av begreppen

@Mitamura2018 problematiserar skillnaden mellan aggressiv och konstruktiv självhävdelse. De olika kommunikationsstilarna bör förstås i de sammanhang de utförs. Beteenden som i till exempel en japansk (eller för all del svensk) kontext framstår som aggressiva kan i en amerikansk kontext framstå som konstruktivt självhävdande; beteenden som i en viss familj eller vänskapskrets ses som konstruktiva kan i andra ses som passiv självhävdelse, och så vidare. Vad som i kontexten menas med handlande som är förenligt med egna och andras rättigheter är dels föremål för pågående förhandling mellan parterna i det lokala sammanhanget, dels präglat av de strukturer, normer och traditioner som samhället och kulturen påbjuder [@Hayes1986; @butler2011gender]. Genom att anlägga ett funktionellt och kontextuellt synsätt på självhävdelsebeteenden är det möjligt att använda begreppen utan att moralisera eller att vara normativt förskrivande. Begreppen 'konstruktiv självhävdelse', 'passiv självhävdelse' och 'aggressiv självhävdelse' kan användas pragmatiskt för att till exempel i en terapi särskilja, tala om och utvärdera handlande i en specificerad kontext -- inklusive hur de förhåller sig till normer och regler på samhällsnivå, gruppnivå och individnivå. 

## Aktuellt forskningsläge för konstruktiv självhävdelse

Forskning på *assertiveness* övergavs i stort sett efter 1970-talet i och med psykatrins fokus på syndromala kategoriseringar av psykisk ohälsa. *Assertiveness* föll tillsammans med andra transdiagnostiska begrepp i glömska till förmån för diagnosspecifika interventioner och insatser. 

Det gör att många viktiga slutsatser av den tidigaste forskningen har hamnat i skymundan. Både @Wolpe1966 samt @Orenstein1975 bygger sina metoder på premissen att det är oförenligt att samtidigt uppleva ångest och att på  ett genuint sätt hävda sina önskningar och behov på ett konstruktivt sätt. @Barrett1977 visar att *assertiveness* hos barn korrelerar med prosociala beteenden. @Buell1981 följer upp det fyndet med en metod för att träna *assertiveness* hos barn. På temat att det är en tillgång i relationer att på ett konstruktivt sätt  uttrycka sina tankar, känslor, behov och önskningar visar @Kincaid1978 att självhävdelse är förknippat med förbättrade interpersonella relationer. Det är korrelerar också positivt med förmågan att möta hinder och motgångar med adaptiva beteenden [@Tanck1979]. @Rakos1979 visar att *assertiveness* med fördel kan läras ut genom självhjälpsmaterial och @Rich1976 sammanställer och utvärderar olika metoder som används för att träna *assertiveness*.

Under de senaste åren har intresset för självhävdelse ökat något igen. @Vagos2019 konstaterar att självupplevd grad av psykiskt lidande korrelerar negativt med grad av konstruktivt självhävdande. Det ligger i linje med den underliggande teorin om reciprok inhibition som den presenteras av @Wolpe1966: *Assertiveness* inhiberar ångest och ångest inhiberar *assertiveness*. @Baker2015 visar en negativ korrelation mellan att uppleva social ångest och att hävda sig själv konstruktivt. Deras slutsats är att man kan öka oddsen för konstruktivt självhävdande beteenden för en person antingen genom att i behandling exponera för antecedenterna för social ångest eller genom att arbeta med hur personen förhåller sig till själva ångesten. \xstartnew Denna senare tolerans- och acceptansrational är ett alternativ till den habitueringsrational var förhärskande inom KBT fram till sekelskiftet och vinner starkt stöd i både klinisk forskning och inlärningsteoretisk grundforskning [@Craske2008].\xstopnew

@Speed2018a sammanställer det aktuella forskningsläget kring *assertiveness*. Träning i konstruktiv självhävdelse kan förbättra måendet vid både ångestsyndrom och depression och öka självförtroende samt förbättra upplevd tillfredsställelse i parrelationer. Författarna konstaterar att träning i konstruktiv självhävdelse redan ingår i de bredare begreppen som beteendeaktivering och färdighetsträning i flera allt mer beforskade behandlingsmetoder -- som dialektisk beteendeterapi (DBT), *Acceptance and Commitment Therapy* (ACT) och beteendeaktivering vid depression. 

En stor del av den forskning som finns om *assertiveness* som ett transdiagnostiskt begrepp är sammantaget till åren kommen och det finns ett behov av att på nytt utvärdera den specifika effekten av självhävdelseträning [@Speed2018a]. Det moderna forskningsläget är både skralt för *assertiveness* som konstrukt och omfattande för många av de syndrom och symtom som associeras med det.

### Evidensen för KBT vid ångest och depression

Evidensen för beteendeterapi och KBT för syndromala och icke-syndromala psykologiska problem har konstaterats vara god sedan många år tillbaka, både inom ramen för väl avgränsade och kontrollerade *efficacy*-studier och i ekologiskt valida *effectiveness*-studier. Det gäller även i hög grad de områden för vilka bristande konstruktiv självhävdelse är en del av problembeskrivningarna, till exempel ångestsyndrom, social fobi, generaliserat ångestsyndrom (GAD) och depression. 

@Chambless2001 ger en tidig översikt av det samlade forskningsläget för KBT, utifrån en tydlig definition av vad som bör betraktas som en "empiriskt underbyggd terapi" -- det vill säga att effekten av terapin bör ha undersökts med en randomiserad och kontrollerad studie (RCT) som har haft specificerade grupper och som har använt väl beskrivna behandlingar. Sammanställningen visar att KBT överlag har bättre evidens i den samlade litteraturen än andra terapiformer (oaktat till vilken grad dessa andra terapiformer faktiskt är verksamma). Systematiska sammanställningar med uppdaterat forskningsläge utifrån dessa principer har sedan dess publicerats regelbundet i England av @NationalInstituteforHealthandCareExcellence2018 och i USA av @AmericanPsychologicalAssociation2016. @Socialstyrelsen2017 ger de senaste nationella riktlinjerna för vård vid depression och ångestsyndrom i Sverige. I dessa riktlinjer är KBT-behandling näst intill uteslutande förstahandsvalet vid psykologisk behandling.

@Hofmann2012 ger en översikt av meta-analyser som visar att KBT alltjämt är en av de mest effektiva terapiformerna. I översikten visar sig KBT effektivt för att motverka bland annat trauma- och stressrelaterade symtom, liksom depressiva och ångestrelaterade syndrom. Efter genomgången KBT-behandling tenderar till och med etablerad förbättring av psykiskt mående att öka och psykopatologiska symtom att minska, även under loppet av månader efter det att behandlingen avslutats [@Bandelow2018]. Litteraturen stödjer att KBT har god effekt för de syndrom som @Speed2018a associerar med brister i konstruktiv självhävdelse.

## Aktuellt forskningsläge för internetbaserad vård

Internet har ändrat gemene mans tillgång till information och tjänster på ett radikalt sätt. För cirka 15 år sedan använde mindre än 20\xspace % av världens befolkning internet. 2019 uppskattas det att nästan 54\xspace % av världens befolkning använder sig av internet. I Europa är motsvarande siffra 83\xspace % [@ITU2019] och enligt Internetstiftelsens rapport Svenskarna och internet [@Findahl2019] har internetanvändandet i Sverige ökat från 85\xspace % år 2010 till 95\xspace % år 2019. Nästintill hela Sveriges befolkning är aktiva internetanvändare. Fler än 8 av 10 av de som använder internet i Sverige söker även efter hälso- och medicinsk information på nätet och cirka hälften utnyttjar e-tjänster relaterade till sjukvården [@Findahl2019]. 

Regeringen har som vision att Sverige år 2025 ska vara bäst i världen på e-hälsa. En del i denna vision är att kunna erbjuda internetbaserade behandlingsalternativ  [@Socialdep2016]. I dagsläget erbjuds redan internetbaserad behandling i viss utsträckning inom den svenska sjukvården [se @Socialstyrelsena]. Internetbaserad vård har flera fördelar. Flexibiliteten i var och när vårdkontakten genomförs innebär att potentiellt fler personer kan nyttja den. Vården kan beroende på upplägg även finnas tillgänglig dygnet runt. Utöver detta ger digitaliserad vård tillgång till kommunikationsvägar som kan passa bättre för vissa vårdsökande jämfört med traditionell vård [@Andersson2016].

### Evidensen för internetbaserad kognitiv beteendeterapi

Internetbaserad kognitiv beteendeterapi, I-KBT, började ges och utvärderas kring millenniumskiftet. Under de senaste årtiondena har hundratals studier undersökt effekten av I-KBT. Idag används I-KBT som ett behandlingsalternativ inom flera olika länder som ett komplement till mer traditionella vårdalternativ [@Andersson2016]. 

Det finns i Sverige flera exempel på självhjälpsmaterial i KBT som har beforskats i form av I-KBT och sedan publicerats för allmänheten i form av självhjälpsböcker. Exempel på dessa är @Furmark2019sf, @dugas2018 samt @carlbring2013ingen. Dessa behandlingsprogram består allt som oftast av moduler (som motsvarar kapitel i självhjälpsböckerna) innehållande psykoedukativ text, övningar och hemuppgifter kopplade till klientens eller patientens besvär. Vanligtvis tilldelas deltagarna en modul per vecka under behandlingens gång. I-KBT-behandlingsprogrammen brukar ges via säkra och krypterade plattformar [@Vlaescu2016] men kan även inkludera andra medier så som mobilappar [@Ivanova2016].

I-KBT är en effektiv behandlingsmetod för ett brett spektrum av olika besvär. I en meta-analys från 2018 – som inkluderade 64 RCT-studier – konstateras I-KBT vara effektivt för behandling av både depression, paniksyndrom, agorafobi, social fobi samt generaliserat ångestsyndrom [@Andrews2018]. Författarna konstaterade att medeleffektstorleken för I-KBT är *d*\xspace =\xspace 0,8 eller mer i jämförelse med kontrollbetingelse. Enligt resultaten tenderar också effekten att hålla i sig över tid. I-KBT är dessutom effektmässigt jämförbart med terapeutledd terapi. Både i en annan meta-analys från samma år samt i en meta-analys från ett decenium tidigare konstaterades I-KBT även likvärdigt ansikte-mot-ansiktebehandling [@Carlbring2018; @Barak2008]. Dessa resultat bekräftar tidigare fynd i samma riktning [@Andrews2010]. 

I-KBT har även visat sig vara effektivt vid behandling av PTSD [@Sijbrandij2016], insomni [@Zachariae2016] och för att minska lidandet vid olika kroniska hälsobesvär [@Mehta2019]. I-KBT är också verksamt för symtomlindring vid en rad olika transdiagnostiska symtom såsom stress [\(\eta^2_p \)\xspace =\xspace 0,12 i @Day2013], prokrastinering [*d*\xspace =\xspace 0,29--1,09 i @Rozental2015] och perfektionism [*d*\xspace =\xspace 0,7--1,0 i @Rozental2017; *d*\xspace =\xspace 0,86 i @Wade2019].

#### I-KBT och stödbehandlare

I en del behandlingsprogram tilldelas även en stödbehandlare till deltagarna. Stödbehandlare tenderar ha möjlighet att ge återkoppling, besvara frågor och ge stöd allt eftersom behandlingen fortskrider [@Vlaescu2016]. I en meta-analys från 2014 konstaterar @Baumeister2014a att I-KBT var effektivt, oberoende av om deltagaren fick stöd eller inte. @Baumeister2014a konstaterar att I-KBT med stödbehandlare tenderar att ge något bättre effekt än I-KBT utan stödbehandlare. Stödbehandlarnas kompetens gör ingen skillnad för utfallet så länge som stödbehandlarna har fått grundläggande utbildning i att ge psykoterapi. 

Graden av interaktion mellan stödbehandlare och deltagare varierar beroende på behandlingsupplägg. @Berger2011 samt *Valentinstudien* [@Samuelsson2018] gav deltagare möjlighet till mejl- och telefonkontakt och @Titov2010 gav deltagarna tillgång till ett diskussionsforum som modererades av stödbehandlarna. I dagsläget finns det inte tillräckligt med forskning för att med säkerhet kunna uttala sig om vilken stödbehandlarmetod som är effektivast. Det finns dock indikationer på att frekvensen av kontakt mellan stödbehandlare och deltagare ej påverkar utfallet så länge åtminstone en kontakt sker per vecka. Kontaktfrekvensen verkar inte heller påverka skattad terapeutallians eller nöjdhet med behandlingen [@Klein2009]. 

Trots att evidensen för kognitiv och beteendeterapeutisk behandling vid ångestsyndrom och depressiva syndrom är god förblir majoriteten av fallen även i länder med väl utvecklad sjukvård obehandlade [@Craske2017]. Många kan bära på ett psykiskt lidande utan att för den skull nå upp till kriterierna för någon av diagnoserna i DSM. Och för dem som ändå skulle göra det är tillgången till vård en begränsande faktor som I-KBT kan avhjälpa [@Andrews2018].

### Användarupplevelsen av I-KBT

I-KBT med behandlarstöd kan erbjuda klienter fördelar som inte har någon motsvarighet i ansikte-mot-ansiktebehandling. I-KBT kan erbjuda en anonymitet som gör det lättare för vissa grupper att söka sig till vård [@Lundgren2018; @Rozental2020]. Behandlingsupplägget med I-KBT ger dessutom möjlighet till tidsmässig flexibilitet. Ytterligare en fördel som @Lundgren2018 uppmärksammar är att många upplever det enklare att uttrycka sig i skrift än i tal.

En nackdel med I-KBT är att vissa deltagare hindras av besvär med tekniken vilket kan försvåra deras möjligheter till att ta del av vården. En annan är att de lösare tidsramarna erbjuder möjlighet att skjuta upp eller prioritera ned internetbaserad behandling, jämfört med fysiska besök hos en kliniker [@Burke2019]. 

Självhjälpsmaterial förmedlat via I-KBT har dock visat sig populärt och effektivt. Materialet som har använts i flera olika I-KBT-studier har arbetats om och publicerats i form av självhjälpsböcker för allmän konsumption. Självhjälpsböcker är ett medium som kan nå en stor publik. Med självhjälpsböcker eller motsvarande upplägg av I-KBT utan behandlarstöd går det att effektivt sprida evidensbaserad psykologisk kunskap. Validerade självhjälpsböcker har också potential att förbättra ansikte-mot-ansikte-behandlingar, där självhjälpsböcker kan användas som stöd för både genomförande av hemuppgifter under behandlingens gång och för vidmakthållande av behandlingseffekter efter behandlingens avslut. 

## Teoretiska utgångspunkter för behandlingsprogrammet

Ambitionen med den här studien är dels att belysa forskningsläget för konstruktiv självhävdelse och att beskriva några empiriskt underbyggda förhållningssätt och behandlingsupplägg som är verksamma i klinisk psykologi i allmänhet och som också kan förmodas vara det för träning i konstruktiv självhävdelse, dels att beskriva och utvärdera I-KBT-behandlingsprogramet *Respekt i kvadrat*. Programmet bygger på en engelskspråkig förlaga [*Assert Yourself*, @michel2008] och har anpassats och utökats för administration via internet. Det här avslutande bakgrundsavsnittet går översiktligt genom teoretiska utgångspunkter för utformningen av *Respekt i kvadrat*. Innehållet i behandlingsprogrammet beskrivs i mer detalj under metoddelen.

### Fokus på precisering av hindrande förutsägelser

Det som i vardagsspråk beskrivs som antingen tankar, känslor eller beteenden sammanfattas i det moderna neurovetenskapliga paradigmet *prediktiv kodning* som upplevelsen av ett och samma fenomen: förutsägelser [@Pezzulo2015]. Den övergripande funktionen av det centrala nervsystemet är att med hjälp av begränsade sensoriska indata vägleda neuronal *top-down*-aktivitet som hjälper organismen att predicera sin yttre och inre kontext [@Pezzulo2015; @Clark2016]. Den samlade upplevelsen av rädsla och ångest, inklusive interoceptiva signaler från autonoma nervsystemet, är med det här synsättet osäkerhetssignaler om tillförlitligheten i prediktionerna i situationen. Oäkerheten utgör ett hot mot organismens resurs- och energihushållning i situationen [@FeldmanBarrett2009X; @Barrett2015]. Psykopatologi är enligt @FeldmanBarrett2009X ett uttryck för allt för stort inflytande av hjärnans kortikala *top-down*-aktivitet på bekostnad av sensorisk känslighet för *bottom-up*-aktivitet -- som kommer till uttryck som beteendemässigt undvikande, inklusive undvikande av själva upplevelsen av osäkerhet. Sådant undvikande kan låsa fast en person i förhöjd allostatisk belastning. Undvikandet hindrar samtidigt tillgång till naturliga belöningar och återhämtning.

KBT är potentiellt verksamt genom att bidra till att "vikta om" balansen till favör för *bottom-up*-aktivitet [@FeldmanBarrett2009X]. Med ett hopp till beteendevetenskaplig analysnivå går det att benämna samma fenomen som att personen genom KBT blir mer känslig för faktiska kontingenser. För att i största möjliga mån hjälpa deltagarna att rikta fokus mot sådant handlande som kan ge värdefulla lärdomar begränsar behandlingsprogrammet *Respekt i kvadrat* de inslag som vanligtvis i KBT brukar benämnas som kognitiv omstrukturering till preciserande av hindrande förutsägelser i de självvalda situationer deltagarna vill arbeta med. Generaliserade hindrande förutsägelser, som i @beck1979cognitive benämns som  \'livsregler\' och \'grundantaganden\', är inte primära mål för interventionen.

### Fokus på brytande av undvikande genom identifiering av belöningar

Undvikande av aversiva stimuli har ett uppbenbart överlevadsvärde och rädsloinlärning tenderar att vara stark: @Ohman2001 konstaterar att rädsloinlärning inte enkelt låter sig påverkas av kognitiv kontroll i skarpt läge, inte minst för att de neuronala osäkerhetskretsarna vid amygdala ligger djupt förankrade i limbiska delar av hjärnan. Att i överskott undvika stimuli som upplevs som hotfulla utan att vara det kan leda till psykopatologiska besvär både genom förlust av kontingent positiv förstärkning och ökad grad av sekundära besvär som exempelvis nedstämdhet och oroande. 

Att undvika det som erfarenhetsmässigt upplevts som aversivt framstår ofta som funktionellt och rationellt, även när det inte är det [@Hayes1996]. Forskningen visar att emotionellt undvikande, \xstartnew exempelvis uttryck av passivitet eller aggressivitet som sätt att undertrycka frustration eller ledsenhet,\xstopnew verkar självdestruktivt: Det emotionella undvikandet är paradoxalt nog kopplat till ökning av graden av negativa emotioner och samtidigt mindre grad av positiva emotioner. Det har också negativa konsekvenser i form av minskad tillgång till hälsofrämjande faktorer som nära relationer och socialt stöd, och är associerat med lägre självförtroende och sämre generellt välmående [@Gross2003]. Den paradoxala effekten går inte nog att betona: Att försöka undvika aversiva emotioner leder till att man upplever dem mer [@Gross2003; @Fernandez-Rodriguez2018; @Hayes1996]. 

För vidmakthållandet av ångestsyndrom är undvikande således centralt -- och detta trots att individen ofta själv är helt medveten om vad hen går miste om på grund av sitt undvikande. Ett sätt att bidra till att trumfa det emotionella undvikandet i psykologisk behandling är att introducera belöningar [@Pittig2014]. I *Respekt i kvadrat* ägnas flera övningar åt att identifiera långsiktiga och naturliga förstärkare för de adaptiva självhävdelsebeteenden som deltagarna vill arbeta med. I behandlingsgrenen som har terapeutstöd används beteendeanalyser och transparent självavslöjande i relation till deltagarna med det explicita målet att naturligt förstärka adaptiva beteenden naturligt för så många av deltagarna som möjligt.

### Fokus på aktivering med varierande grad av osäkerhet

För att bryta undvikande används inom KBT metoder som exponering, beteendeexperiment och beteendeaktivering, var och en med sin egen rational men samma inslag i praktiken, inklusive närmande till aversiva stimuli med så hög grad av medveten närvaro och med utförande av så få säkerhetsbeteenden som möjligt. Säkerhetsbeteenden är beteenden som förhindrar, undviker eller minimerar obehag i en given situation. Det generella problemet med utförande av säkerhetsbeteenden är att de bibehåller fokus på det som uppfattas som hotfullt och som både hindrar diskonfirmering av hindrande förutsägelser och möjligheten att träna tolerans för aversiva respondenta upplevelser [@Craske2008]. Att emotionellt undvikande är ett sådant säkerhetsbeteende är ett väletablerat fenomen som har konstaterats både bidra till utveckling och vidmakthållande av ångestdriven psykopatologi [@Blakey2016]. @DeCastella2015 konstaterar att emotionellt undvikande är tydligt kopplad till sämre effekt av exponering. Emotionellt undvikande är särskilt vanligt hos personer som lider av ångestsyndrom och depressiva syndrom [@Campbell-Sills2006], för vilka underskott i *assertiveness* ofta är en del av problembilden. 

Att närmande av tidigare undvikta stimuli väcker obehag ramas i psykoedukativa inslag i *Respekt i kvadrat* in som en fördel och en tillgång för etablerandet av korrigerande nyinlärning. Ju större diskrepansen är mellan en individs förväntningar och individens faktiska upplevelse, desto större är oddsen för nyinlärning [@Craske2008; @Sewart2019]. Lärdomar kan dessutom dras både av att ångesten i situationen minskar i intensitet och av att förmågan att hantera ångesten som väcks överträffar ens förväntningar [@Craske2008; @Blakey2016; @Knowles2019; @Sewart2019]. @Craske2008 poängterar att variation i presentationen av aversiva stimuli (kvalitet, grad, situation, tidpunkt och så vidare) förbättrar oddsen för diskonfirmering av hindrande förutsägelser. 

Genom avslappningsträning konfronteras deltagarna tidigt i behandlingsprogrammet med rationalen för variation i inlärningssituationen. Ett av syftena med avslappningsträningen är ge deltagarna möjlighet att generalisera vunna erfarenheter av att reglera och tolerera ångest i samband med avslappning till de beteendeexperiment som följer i senare moduler i behandlingsprogrammet. 

### Fokus på färdigheter för avslappning och medveten närvaro

Även om litteraturen inte anger exakt vilka de verksamma komponenterna i avslappningsträning vid ångestbesvär är, har forskningsstudier i decennier konstaterat att avslappningsträning effektivt minskar symptom hos en del patienter med ångestpsykopatologi [@Conrad2007]. Tillämpad avslappning är en copingteknik som utvecklades i slutet av 1970-talet för patienter med fobier och panikattacker. Den har sedan dess även visat sig effektiv för bland annat generell ångeststörning och vid stressymtom [@ost2006tillampad]. En tidigt formulerad hypotes är att avslappning inhiberar ångest, och vice versa [@Wolpe1952; @Conrad2007]. En annan hypotes är att avslappningsövningar i sig är ett slags träning i medveten närvaro. Det är hur som helst ytterst svårt att hävda sig själv konstruktivt med samtidigt ångestpåslag [@Baker2015]. @ost2006tillampad anför avslappningsträningens generella dämpande effekt på spänningsgraden; avslappningsträning som genomförs ofta kan förbättra oddsen för adaptivt handlande. I behandlingsprogrammet *Respekt i kvadrat* har avslappningsmomenten utökats jämfört med @michel2008 och kompletterats med både andra enklare avslappningsövningar och några övningar i medveten närvaro.

\xstartnew

### Fokus på meta-färdigheter för inlärning 

I *Respekt i kvadrat* ägnas inte utrymme i modulerna för kognitiv omstrukturering av hindrande tankar i idiografiskt identifierade situationer. Däremot ägnas uppmärksamhet åt generella förhållningssätt till respondent obehag och inlärning. I beteendeexperimenten i programmets moduler uppmanas deltagarna att både undersöka sin förmåga att reglera ned aversiva känslor och sin förmåga att tolerera dem. För många kan nyckeln för brytande av undvikande vara att acceptera och tillåta sina negativt färgade känslor och upplevelser [@Hayes1996; @Hayes2004a; @Luoma2007]. Programmet konfronterar explicit konfrontera deltagarna med budskapet att brytande av undvikande oundvikligen är förenat med obehag, och hjälper samtidigt deltagarna att identifiera långsiktiga belöningar associerade med tolerans av obehag. Syftet är att förbättra oddsen att deltagarna tar ett första steg att bryta sådant emotionellt undvikande som vidmakthåller det psykiska lidandet [@A-Tjak2015]. Deltagarna får bland annat lära sig att diskriminera mellan det som @Dweck1995 benämner som *fixed mindset* (ett personlighetsorienterat förhållningssätt till intelligens och utveckling) och *growth mindset* (ett utvecklingsorienterat förhållningssätt) och hur dessa skilda synsätt i forskning har visat sig predicera negativa respektive positiva utfall i en akademiskt kontext. Överfört till behandlingsprogrammet *Respekt i kvadrat* uppmanas deltagarna att se utmaningar som en förutsättning för nyinlärning och utveckling. En person som tillämpar ett utvecklingsorienterat förhållningssätt till ångest uppvisar större motivation under behandlingens gång, vilket i sin tur är associerat med bättre odds för positiva behandlingsutfall [@Schroder2015; @DeCastella2015]. Det har även visat sig att personer med ett *fixed mindset* i större utsträckning försöker undvika negativa emotioner samt i mindre utsträckning omvärderar sina förutsägelser i ljuset av nya erfarenheter [@Schroder2015]. Forskning konstaterar att det finns gott om anledningar att arbeta mot ett *growth mindset*.

\xstopnew

## Frågeställningar

Det vi primärt var intresserade av att ta reda på hur effekten av behandling (deltagande i grupperna `r xg1` och `r xg2` skiljer sig från gruppen `r xg3` med avseende på både konstruktiv självhävdelse fångad med AAA-S Adaptive och aggressiv självhävdelse fångad med \mbox{AAA-S} Aggressive. Vi var också intresserade av om det fanns någon skillnad (i endera riktning) i effekt mellan gruppen `r xg1` och gruppen `r xg2` med avseende på konstruktiv självhävdelse, det vill säga med utfallsmåttet AAA-S Adaptive.

# Metod

## Design

Sample-storleken för varje grupp bestämdes innan rekrytering påbörjades till $n$\xspace =\xspace 70 med en powerberäkning. I studien planerade manipulationer, variabler, mättillfällen och insamlad data har använts i de efterföljande analyserna utan selektion i efterhand. Alla randomiseringar gjordes av oberoende tredje part vid Stockholms universitet med hjälp av internetbaserade randomiseringstjänster (www.random.org för överintagsexkluderingen och randomiseringen till respektive behandlare samt www.sealedenvelope.com för randomiseringen till de tre grupperna). Studien uppfyller kriterierna för en RCT-design (från engelskans *randomised controlled trial*) i @Chambless2001.

### Rekrytering

Rekrytering ägde rum mellan 28 januari och 5 februari 2020. Studien annonserades på sociala medier (www.facebook.com, www.twitter.com, www.linkedin.com samt www.instagram.com). Den annonserades även på diverse andra webbplatser (till exempel www.studie.nu). De som ville veta mer om studien hänvisades till studiens hemsida (www.respektikvadrat.se). Där fanns information om hur studiens upplägg, inklusions- och exklusionskriterier och startdatum, liksom upplysningar om den arbetsinsats som deltagandet förväntades innebära under interventionens 8 veckor. Där fanns även information om vilka personer som var involverade i studien samt kontaktuppgifter till studieansvarig. Deltagarna anmälde sitt intresse genom att uppge sin e-postadress. I anslutning till formuläret för intresseanmälan gavs även information kring potentiella risker med deltagande och villkor för sekretess, datasäkerhet, datahantering samt information om att frivillighet och möjligheten att när som helst avbryta sitt deltagande. När deltagarna väl anmält sitt intresse skickades en länk via e-post med självskattningsformulär att besvara elektroniskt. Formulären frågade efter generellt välmående, nedstämdhet, ångest, socialfobiska tendenser samt egenupplevd grad av självhävdelse. Deltagarna fick även lämna sociodemografiska uppgifter samt besvara frågor om erfarenhet av tidigare psykologisk behandling, pågående medicinering och motivation till deltagande. Deltagarna hade även möjligheten att i valfri fritext lämna ytterligare upplysningar.

### Deltagare

Som framgår av figur \@ref(fig:flowchart) så anmälde totalt 657 personer sitt intresse till studien varav 464 personer slutförde screeningsprocessen. Av dessa uteslöts 126 personer då de uppfyllde något av exklusionskriterierna. De kvarvarande 338 personerna erbjöds plats i studien. Av dessa bejakade 253 sin plats. 43 personer exkluderades från behandlingen genom randomisering så att 210 inkluderades. De deltagare som exkluderades via randomisering erbjöds tillgång till behandlingsprogrammet på samma sätt som kontrollgruppen, men med skillnaden att deras skattningssvar inte användes i beräkningarna. Vid behandlingsstart hade studien 210 deltagare. Vid en extra kontroll under behandlingens gång upptäcktes det att fem deltagare ($n$\xspace =\xspace 3 från gruppen `r xg1` och $n$\xspace =\xspace 2 från gruppen `r xg3`) hade annan pågående psykologisk behandling och därför felaktigt inkluderats i studien. Dessa deltagare fick fullgå behandlingen på oförändrade villkor, men deras skattningar har exkluderats från alla beräkningar. Utöver detta bad en deltagare från gruppen `r xg2` under behandlingsprogrammets gång att bli exkluderad från studien. Ingen data har använts hos de fem deltagarna som hade pågående psykologisk behandling och endast förmätningen har använts från deltagaren som bad om att bli exkluderad.

(ref:flow) Flödesschema över inklusion, exklusion (med kriterier) samt bortfall.

```{r flowchart, out.width="100%", fig.align="center", out.extra='', fig.cap='(ref:flow)'}

knitr::include_graphics("images/flow.pdf")

```

#### Inklusionskriterier

För att delta krävdes att man var svensk medborgare, minst 18 år gammal, hade tillgång till en internetuppkoppling samt att man behärskade svenska i tal och skrift. Alla deltagare som erbjöds plats i studien blev informerade om detta via den webbaserade plattformen de använt sig av för att anmäla sitt intresse och fylla i screeningen. Deltagarna informerades om inklusion en vecka före studiestart via den krypterade och inloggningsskyddade hemsidan för studien.

#### Exklusionskriterier

Personer som skattade 15 eller högre på självskattningsformuläret PHQ-9 exkluderades, liksom personer som inom en tremånadersperiod innan behandlingsstart gjort förändringar i sin psykofarmakabehandling. Även personer som uppgav att de hade pågående psykologisk behandling exkluderades. Slutligen exkluderades de personer som i frisvar under screeningsprocessen tydligt uppgav att de hade tidsbrist och/eller låg motivation till deltagande i behandlingsprogrammet. Alla meddelanden om exklusion skickades via den krypterade och inloggningsskyddade hemsidan för studien.

#### Demografisk data

```{r def demdata, cache = F, eval = T}

xdemocat <-
  c(
  "M (SD)",
  "Kvinna",
  "Singel",
  "Sambo",
  "Gift",
  "Annat",
  "Annan utbildning",
  "Folkskola/grundskola",
  "Gymnasium",
  "Yrkesutbildning",
  "Pågående högre utbildning",
  "Avslutad högre utbildning",
  "Annan sysselsättning",
  "Studerande",
  "Arbetande",
  "Arbetslös",
  "Pensionär",
  "Föräldraledig",
  "Sjukskriven",
  "Nej",
  "Ja, tidigare",
  "Ja, pågående",
  "Nej",
  "Ja"
  )

options(OutDec= ",")

xdemodata <- rbind(
  prop.table(cbind(
    table(r2.wide.data$Demografi.Kon, r2.wide.data$group),
    margin.table(table(
      r2.wide.data$Demografi.Kon, r2.wide.data$group
    ), 1)
  ), 2),
  prop.table(cbind(
    table(r2.wide.data$Demografi.Civilstand, r2.wide.data$group),
    margin.table(table(
      r2.wide.data$Demografi.Civilstand, r2.wide.data$group
    ), 1)
  ), 2),
  prop.table(cbind(
    table(r2.wide.data$Demografi.Utbildning, r2.wide.data$group),
    margin.table(table(
      r2.wide.data$Demografi.Utbildning, r2.wide.data$group
    ), 1)
  ), 2),
  prop.table(cbind(
    table(r2.wide.data$Demografi.Sysselsattning, r2.wide.data$group),
    margin.table(table(
      r2.wide.data$Demografi.Sysselsattning, r2.wide.data$group
    ), 1)
  ), 2),
  prop.table(cbind(
    table(r2.wide.data$Demografi.Psykofarmaka, r2.wide.data$group),
    margin.table(table(
      r2.wide.data$Demografi.Psykofarmaka, r2.wide.data$group
    ), 1)
  ), 2),
  prop.table(cbind(
    table(
      r2.wide.data$Demografi.PsykoBehandling, r2.wide.data$group),
      margin.table(table(
        r2.wide.data$Demografi.PsykoBehandling, r2.wide.data$group
      ), 1)
  ), 2)
)

xdemodatax <- as.data.frame(t(round(xdemodata[-1,],2) * 100))

xdemodatax$x <- as.factor(c(
    paste(xresultT(mean(r2.wide.data[wg3,64]),0)," (",xresultT(sd(r2.wide.data[wg3,64]),0),")",sep=""),
    paste(xresultT(mean(r2.wide.data[wg1,64]),0)," (",xresultT(sd(r2.wide.data[wg1,64]),0),")",sep=""),
    paste(xresultT(mean(r2.wide.data[wg2,64]),0)," (",xresultT(sd(r2.wide.data[wg2,64]),0),")",sep=""),
    paste(xresultT(mean(r2.wide.data[,64]),0)," (",xresultT(sd(r2.wide.data[,64]),0),")",sep="")
  ))

xdemodatax <- xdemodatax[,c(24,1:23)]

colnames(xdemodatax) <- xdemocat

demdata.tabell <- t(xdemodatax)

colnames(demdata.tabell) <- c(
  paste(xG3," (n = ",ll3,")",sep=""),
  paste(xG1," (n = ",ll1,")",sep=""),
  paste(xG2," (n = ",ll2,")",sep=""),
  paste("Sammanlagt (n = ",length(r2.wide.data[,1]),")",sep="")
)

options(OutDec= ".")

```

De `r length(r2.wide.data$subject)` deltagare vars data används i den här studien var mellan `r xresult(min(r2.wide.data[,64]),0)` och `r xresult(max(r2.wide.data[,64]),0)` år gamla med en medelålder på `r xresult(mean(r2.wide.data[,64]),0)` år (standardavvikelse `r xresult(sd(r2.wide.data[,64]),0)` år). En betydande majoritet (`r xresult(prop.table(table(r2.wide.data$Demografi.Kon))[2] * 100,0)`\xspace %) identifierade sig som kvinnor, samtliga övriga som män. Nästan tre fjärdedelar av deltagarna hade avslutad universitets- eller högskoleutbildning (`r xresult(prop.table(table(r2.wide.data$Demografi.Utbildning))[6] * 100,0)` %) och tre fjärdedelar av deltagarna var vid behandlingens start yrkesarbetande (`r xresult(prop.table(table(r2.wide.data$Demografi.Sysselsattning))[3] * 100,0)` %). Mer än hälften av deltagarna (`r xresult(prop.table(table(r2.wide.data$Demografi.PsykoBehandling))[2] * 100,0)` %) hade tidigare erfarenheter av psykologisk behandling. Av dessa hade majoriteten (65\xspace %) tidigare erfarenheter av KBT. Nästan en tredjedel av alla deltagare  (`r xresult((prop.table(table(r2.wide.data$Demografi.Psykofarmaka))[3]+prop.table(table(r2.wide.data$Demografi.Psykofarmaka))[2]) * 100,0)` %) hade erfarenhet av psykofarmaka, och vid behandlingsstart stod `r xresult(prop.table(table(r2.wide.data$Demografi.Psykofarmaka))[3] * 100,0)` \xspace % på något slags psykofarmaka. Totalt `r xresult(prop.table(table(r2.wide.data$Demografi.Sysselsattning))[7] * 100,0)` \xspace % av deltagarna var vid behandlingsstart sjukskrivna. Se tabell \@ref(tab:demdata) för de demografiska faktorernas fördelningar i respektive grupp.

<!-- Av dessa hade majoriteten (64,8\xspace %) tidigare erfarenheter av KBT. -->

(ref:dem) Vid förmätningstillfället insamlad sociodemografisk data om deltagarna.

```{r demdata, out.width="100%", tab.align="center", cache = F, escape=F}

library("kableExtra")
# http://haozhu233.github.io/kableExtra/best_practice_for_newline_in_latex_table.pdf

knitr::kable(demdata.tabell, format="latex", booktabs=T, caption = "(ref:dem)", align="ccc") %>%
  kable_styling(full_width = F) %>%
  column_spec(1, width = "12em") %>%
  column_spec(2, width = "4em") %>%
  column_spec(3, width = "4em") %>%
  column_spec(4, width = "6.3em") %>%
  column_spec(5, width = "5em") %>%
  pack_rows("Ålder (år)", 1, 1, bold = F) %>%
  pack_rows("Kön (%)", 2, 2, bold = F) %>%
  pack_rows("Civilstånd (%)", 3, 6, bold = F) %>%
  pack_rows("Utbildning (%)", 7, 12, bold = F) %>%
  pack_rows("Sysselsättning (%)", 13, 19, bold = F) %>%
  pack_rows("Användning psykofarmaka (%)", 20, 22, bold = F) %>%
  pack_rows("Tidigare psykologisk behandling (%)", 23, 24, bold = F) %>%
  row_spec(c(1,2,6,12,19,22), extra_latex_after = "\\midrule")

```

### Behandlarstöd

En av de tre grupperna fick tillgång till behandlarstöd. Deltagarna i denna grupp blev randomiserade till en av de två behandlarna. Varje behandlare hade i och med detta behandlingskontakt med 35 deltagare. Behandlarna var studenter vid Stockholms Universitet. Båda behandlarna gick sista terminen på psykologprogrammet och hade en grundläggande psykoterapiutbildning i KBT. Under hela studiens gång hade behandlarna tillgång till handledning av en legitimerad psykolog med drygt 20 års erfarenhet av internetbaserad psykologisk behandling.

Behandlarstöd bestod av veckovis skriftlig kontakt med deltagarna via den krypterade webbaserade plattformen `r xiterapi`. Stödet bestod av återkoppling på genomförda övningar, uppmuntran, validering, psykoedukation samt svar på de frågor deltagarna ställde. Tidsåtgången planerades till cirka 15 minuter per deltagare och vecka. De två andra grupperna hade inte tillgång till behandlarstöd men fick kontaktuppgifter till studieansvarig för eventuella administrativa frågor.

### Primärt utfallsmått

#### Självhävdelsestil

En inför den här studien gjord svensk översättning av självskattningsskalan Adaptive and Aggressive Assertiveness Scales [AAA-S; @Thompson2011] användes för att mäta vilka metoder för självhävdelse som deltagarna använde sig av. Skalorna utgörs av 30 påståenden som besvaras med en 5-gradig likertskala där 1 motsvarar ”aldrig” och 5 motsvarar ”alltid”. Svaren räknas samman till två skalor, en för aggressiv självhävdelse och en för konstruktiv (adaptiv) självhävdelse. Hög poäng på delskalan för aggressiv självhävdelse indikerar ett aggressivt självhävdande beteendeemönster och hög poäng på delskalan för konstruktiv självhävdelse indikerar ett konstruktivt självhävdande beteendemönster. (Låga poäng på båda går att tolka som passiv självhävdelse.) En fördel med AAA-S jämfört med andra skalor som mäter självhävdelse är att den gör explicit skillnad mellan konstruktiv och aggressiv självhävdelse. Adaptive- och Aggressiveness-skalorna har god intern reliabilitet ($\alpha$ = 0,93 respektive $\alpha$ = 0,88). Den svenska översättningen var inte validerad inför studiestart.

### Sekundära utfallsmått

#### Depression

Skattningsskalan Patient Health Questionnaire 9-Item Scale [PHQ-9; @Kroenke2010] användes för att mäta symtom på depression. Det är en självskattningsskala bestående av nio frågor som besvaras med en 4-gradig likertskala där 0 motsvara ”Inte alls”, 1 ”Flera dagar”, 2 ”Mer än hälften av dagarna” och 3 ”Nästan varje dag”. Utöver dessa nio frågor ställs en fråga om funktionspåverkan av symtomen. Summan på de nio första frågorna summeras. Maximal totalpoäng på PHQ-9 är 27. En summa på 0–4 indikerar minimal allvarlighetsgrad/ingen depression, 5–9 mild allvarlighetsgrad, 10–15 måttlig allvarlighetsgrad och 15–27 svår allvarlighetsgrad [@Kroenke2010]. I den föreliggande studien exkluderades de individer med ett resultat ≥15, då poäng 15–27 tyder på att egentlig depression kan föreligga. Skalan bedöms ha en hög intern reliabilitet [$\alpha$ = 0,89; @Kroenke2001a]. Det har visat sig att de psykometriska egenskaperna även är giltiga vid administration via internet [@Titov2011].

#### Ångest

Symtom på ångest mäts genom Generalised Anxiety Disorder 7-item Scale [GAD-7; @Kroenke2006]. Skalan består av sju stycken frågor rörande symtom på ångest de senaste två veckorna som besvaras på en 4-gradig likertskala där 0 står för ”Inte alls”, 1 för ”Flera dagar”, 2  för ”Mer än hälften av dagarna” och 3 för ”Varje dag”. Svaren på de sju frågorna summeras. Maximal totalpoäng på GAD-7 är 21. Tröskelvärden för mild, måttlig och allvarlig ångest ligger vid 5, 10 respektive 15 [@Kroenke2010]. Skalan har god intern reliabilitet ($\alpha$ = 0,92) och hög test-retest-reliabilitet (*r* = 0,83).

#### Social Ångest

Symtom för social ångest mättes med Liebowitz Social Anxiety Scale [LSAS-SR; @Fresco2001]. I självskattningsskalan presenteras 24 situationer som besvaras på två stycken 4-gradiga likertskalor. Den ena skalan frågar om mängd rädsla eller ångest i respektive situation där 0 motsvarar ”Ingen”, 1 ”Mild”, 2 ”Måttlig”, och 3 ”Stark”. Den andra skalan frågar om mängd undvikande av respektive situation där 0 motsvarar ”Aldrig (0\xspace %)”, 1 ”Ibland (1–33\xspace % av tiden)”, 2 ”Ofta (33–67\xspace % av tiden), och 3 ”Vanligtvis (67–100\xspace % av tiden)”. Svaren på alla frågor summeras. Maximal totalpoäng på LSAS-SR är 144. Vid en totalpoäng på över 30 föreligger troligen social fobi. Vid en totalpoäng på över 60 föreligger troligen generaliserad social fobi. Skalan har god intern reliabilitet ($\alpha$ = 0,96).

#### Allmänt psykiskt välmående

Självskattningsskalan Välmåendeskalan [VS; @Braconier2015], användes för att mäta deltagarnas allmänna psykiska välmående. Skalan består av 18 frågor om mående den senaste veckan. Frågorna besvaras på en 5-gradig likertskala där 0 motsvarar ”Aldrig”, 1 ”Sällan”, 2 ”Ibland”, 3 ”Ofta” och 4 ”Mycket ofta”. Svaren på alla frågor summeras. Maximal totalpoäng på VS är 72. En hög poäng anger en högre grad av upplevt välmående. Skalan har god intern reliabilitet ($\alpha$ = 0,93) och hög test-retest-reliabilitet (*r* = 0,8).

#### Självhävdelsestil

Utöver AAA-S användes även en svensk översättning av The Rathus Assertiveness Schedule [RAS; @Rathus1973] för att samla in information om deltagarnas självhävdelsestil. Självskattningsskalan består av 30 frågor som besvaras på en 6-gradig likertskala där –3 motsvarar ”stämmer inte alls” och 3 motsvarar ”stämmer helt”. Svaren på alla frågor summeras. Maximal totalpoäng på skalan är 90. En hög poäng indikerar hög grad av självhävdelse. En lång poäng (vilken i och med poängsättningen kan vara negativ) indikerar låg grad av självhävdelse. Den svenska översättningen gjordes inför den aktuella studien och var inte validerad inför studiestart. Aktuella normer från @Thompson2011 användes i den här studien, som också rapporterar god intern reliabilitet för Rathus ($\alpha$ = 0,87).

## Interventionen Respekt i kvadrat

Interventionen *Respekt i kvadrat* är utformad med självhjälpsmaterialet *Assert Yourself* [@michel2008] som grund. Materialet är framtaget av Center for Clinical Interventions (CCI) i delstaten Western Australia, Australien. Materialet är översatt till svenska med tillstånd av rättighetsinnehavarna.

I självhjälpsmaterialet får läsaren lära sig skillnaden mellan olika typer av självhävdelse (konstruktiv, aggressiv, passiv, passiv-aggressiv), och hitta egna skäl att hävda sig själv bättre och mer konstruktivt. Delar av materialet är inspirerat av och citerar självhjälpsböcker som @alberti1974your, @gambrill1975assertion, @ward2018assertiveness, @mckay2005self och @smith1975say.

I originalmaterialet förskrivs konstruktiv självhävdelse, operationaliserat både som verbala och icke-verbala beteenden, utifrån de teoretiska antagandena i @wolpe1990practice om reciprok inhibition och klassisk betingning: Genom att träna på att i ord och handling uttrycka det som i relationen till en annan person väcker ångest (exempelvis undertryckt ledsenhet eller ilska) kan klienten på sikt få minskade besvär med autonoma ångestresponser. @Wolpe1952 förespråkar träning på att uppleva de ångestväckande autonoma responserna (känslorna) *in-vivo*. Att utföra de förskrivna beteendena handlar inte om att enbart "låtsas". Det långsiktiga målet med träningen är att lära sig att inhibera ångesten genom självhävdelse. För fall då en fysisk motpart saknas, och ångesten väcks av till exempel platser, objekt eller ord, föreslår @Wolpe1952 istället avslappning som ett sätt att inhibera ångestresponsen, utifrån rationalen att det är omöjligt att känna ångest och samtidigt vara avslappnad.

Självhjälpsmaterialet ger också rationalen för kognitiv omstrukturering med metoder från @beck1979cognitive, @Clark1986, @clark1995cognitive och @powell2017mental. Kognitiv omstrukturering uppnås enligt dessa genom att pröva giltigheten av hindrande tänkande i verkliga livet. Genom att planera och utföra beteendeexperiment får deltagaren hjälp att pröva giltigheten av egna negativa tankar. Målet med beteendeexperiment är att uppnå större flexibilitet i responser i olika mer eller mindre pressande situationer. 

Utöver detta innehåller arbetsmaterialet ett avsnitt om progressiv muskelavslappning, med syftet att hjälpa läsaren att känna igen spänning i kroppen, sänka den allmänna spänningsnivån och träna på en aktiv coping-teknik för stressande lägen. Instruktionerna för den progressiva och tillämpade avslappning som presenteras är snarlika de som beskrivs i @ost2006tillampad.

Materialet avslutas med ett antal kapitel för olika problemområden (att säga nej, hantera kritik, hantera besvikelser, ta emot och ge komplimanger). Dessa kapitel innehåller psykoedukativa inslag, inslag av kognitiv omstrukturering och planering och uppföljning av beteendeexperiment.

### Anpassningar och tillägg

Materialet är översatt och anpassat till svenska förhållanden av TH med tillstånd av författaren och CCI. I samband med att materialet anpassades till I-KBT-moduler i plattformen `r xiterapi` modifierade och utökade TH och PT materialet. Detta gjordes i syfte att förenkla administrationen av materialet via internet samt att modernisera det med förhållningssätt, metoder och verktyg som har visat sig centrala enligt aktuell litteratur.

En mycket inspirerande faktor när det engelska materialet anpassades och utvecklades till självhjälpsprogrammet *Respekt i kvadrat* var det aktuella forskningsläget kring exponering [se bland annat @Craske2008; @DeCastella2015; @Sewart2019; @Knowles2019; @Gross2003]. TH och PT bedömde det som en central komponent att deltagarna så tidigt som möjligt, och så ofta som möjligt, tog aktiva steg för att bryta vidmakthållande undvikande. Redan tidigt i behandlingsprogrammet uppmuntrades deltagarna att närma sig aversiva stimuli (och utvärdera sina reaktioner) på olika sätt. 


<!--
Möjligen att vi även ska kort skriva om
VARIATION 
MÄNGDTRÄNING, MULTIPLE EXEMPLAR TRAINING 
Obegränsade möjligheter att genomföra beteendeexperiment.
Dock komma ihåg att vi ska hålla det här avsnittet av metoddelen kort och koncist
-->

I linje med vikten av att acceptera och ge plats för tankar och känslor i pressade situationer som har lyfts fram i litteraturen under de senaste årtiondena [@Hayes1996; @Hayes2004a; @Luoma2007] lade behandlingsprogrammet *Respekt i kvadrat* större vikt vid acceptans och tolerans av ångest än @michel2008. Det gjordes genom tillägg av nyskrivna avsnitt och övningar som fördelades över modulerna. Ett exempel på material som uppmanar deltagaren att aktivt stanna kvar i eller rent av uppsöka sådant respondent obehag som tidigare undvikits är psykoedukativa texter om optimering av inlärning via variation och mängdträning. I ett avsnitt introduceras även begreppen *fixed mindset* och *growth mindset*, som handlar om effekten av olika förhållningssätt till utmaningar och hur man genom att möta obehaget skapar generellt goda förutsättningar för utveckling [@Dweck1995; @Schroder2016; @Schroder2015; @DeCastella2015]. Ett annat är psykoedukativa avsnitt om vidmakthållande av ångestrelaterade besvär. Det innehåller också en övning som både handlar om att identifiera värdebaserade fördelar med handlande i situationer som tidigare har präglats av undvikande och om att identifiera kortsiktigt belönande anledningar att stå ut med respondenta rädsloreaktioner i situationer som tidigare undvikits. Likande övningar återkommer på flera ställen i programmet.

I @michel2008 presenteras rationalen för och övningar i muskelavslappning översiktligt i ett kapitel. I linje med Östs [-@ost2006tillampad] rekommendation om att tillämpad avslappning bör introduceras stegvis över en längre tidsperiod presenteras deltagarna med progressiv muskelavslappning redan i modul 2. Övningen byggs gradvis på i modulerna 3--5 mot tillämpad avslappning och snabbavslappning. Under första delen av programmet uppmanas deltagarna explicit att tillämpa principerna om hög grad av variation och upprepning i färdighetsträningen av progressiv och alltmer tillämpad avslappning. Integreringen av progressiv muskelavslappning i hela första delen av behandlingsprogrammet tjänar syftena att ge deltagarna möjlighet att tillgodogöra sig färdigheter som relativt snabbt har potential att ge positiva effekter i vardagen och att ge dem egna erfarenheter av fördelarna med både variation i exponering och mängdträning.

Anpassningarna och tilläggen inkluderade sammanfattningsvis nya texter och illustrationer, länkar till fördjupningsmaterial, videofilmer med konversationer och rollspel mellan PT och TH, nedladdningsbara ljudfiler med avslappningsövningar, inbäddade externa videoklipp och ljudfiler samt ett stort antal nya interaktiva övningar. Tilläggsövningarna inkluderar utvärderingsformulär av varje veckas innehåll, veckovis uppföljning av konstruktiv självhävdelse samt utökade övningar för återfallsprevention och vidmakthållande av behandlingseffekter. Se även tabell \@ref(tab:intervention) för en översiktlig genomgång av innehållet i modulerna i interventionen *Respekt i kvadrat*.

(ref:interv) Översiktlig beskrivning av interventionen *Respekt i kvadrat*. Kapitelhänvisningar avser *Assert Yourself* (Michel & Fursland, 2008).

```{r intervention, fig.align="center", cache = F}

Vecka <- c("1","2","3","4","5","6--7","8")

Tema <- c(
  "Socialisering till programmet, psykoedukation om självhävdelse, kartläggning av besvär, formulering av målsättning för programmet",
  "Psykoedukation kommunikationsstilar motiverande inslag om nyinlärning, träning i progressiv avslappning del 1",
  "Motiverande avsnitt om att bryta undvikande, introduktion till beteendeexperiment, planering beteendeexperiment, träning i progressiv avslappning del 2",
  "Uppföljning beteendeexperiment, rational för mängdträning, nya beteendeexperiment, övning i kort version av progressiv avslappning",
  "Avslappningsövningar, uppsamlingsvecka för pågående beteendeexpriment/mängdträning, val av fördjupningsområde",
  "Fördjupningsområden med beteendeexperiment/mängdträning: säga nej, hantera kritik, hantera besvikelser, hantera komplimanger",
  "Kartläggning framgångsfaktorer, planering för vidmakthållande inklusive fortsatt mängdträning och återfallsprevention")

Innehall <- c(
  "Kapitel 1 med utökningar",
  "Kapitel 2 med utökningar om inlärning och motivation",
  "Kapitel 3 med modifieringar och utökningar om fördelar med att bryta undvikande",
  "Kapitel 4 med utökningar",
  "Kapitel 5 med utökningar",
  "Kapitel 6, 7, 8, 9 med smärre justeringar",
  "Kapitel 10 med modifieringar och utökningar"
)

intervention.tabell <- cbind.data.frame(
  "Vecka" = Vecka,
  "Rational och innehåll" = Tema,
  "Material" = Innehall
  )

svkable(intervention.tabell, caption = "(ref:interv)", align="rll") %>%
  kable_styling(full_width = F) %>%
  column_spec(1, width = "2em") %>%
  column_spec(2, width = "22em") %>%
  column_spec(3, width = "12em") %>%
  row_spec(c(1:6), extra_latex_after = "\\midrule") #"\\addlinespace"

```

## Behandlingsplattformen

I studien användes behandlingsplattformen `r xiterapi` Det är en plattform som använts upprepade gånger vid forskning på internetbaserade psykologiska interventioner och behandlingar. Plattformen använder sig av tvåfaktorsautentisering och är krypterad. Deltagarna blev tilldelade en anonym studiekod till vilken de valde ett eget lösenord. Vid varje inloggningstillfälle skickades sedan en engånskod per SMS.

Vid screening i samband med anmälan lämnade samtliga deltagare svar på förmätningen. Alla antagna deltagare uppmanades att fylla i halvtids- och eftermätning via plattformen. Alla moduler och övningar gick att nå via plattformen. De deltagare som tillhörde gruppen `r xg2` konverserade uteslutande med sina behandlare via plattformens meddelandefunktion.

## Etiska aspekter

Den föreliggande studien godkändes av etikprövningsmyndigheten. Diarienummer för etikansökan är 2019-05165. 

Studien förregistrerades på https://clinicaltrials.gov/ct2/show/NCT04240249. 

Deltagarna blev via studiens hemsida informerade om att allt deltagande var frivilligt och att de kunde avbryta sitt deltagande när som helst. De kunde ta del av syftet med studien och studiens övergripande plan. Information fanns om att all information samlades in under sekretess och i enlighet med personuppgiftslagen samt GDPR. Deltagandet var helt anonymt och all insamlad data var kopplad till den anonyma studiekod som genererades för varje deltagare. Vid intresseanmälan till studien lämnade deltagarna informerat samtycke till sitt deltagande. Vid exkludering från studien under rekryteringsfasen informerades deltagaren om anledningen samt fick rekommendationer (till exempel om vart hen kunde vända sig för att söka vård). Vid tecken på svår depression rekommenderades deltagarna att uppsöka psykiatrisk vård. Under hela studiens gång hade deltagarna möjlighet att kontakta studieansvarig per telefon samt e-post.

\xstartnew R-syntax för utförda test och analyser, anonymiserad öppen data samt källkoden till manuskriptet har gjorts tillgängliga via öppen källa i enlighet med rekommendationerna för största möjliga grad av transparens och replikerbarhet i @Asendorpf2013. \xstopnew Materialet finns deponerat hos Figshare på https://doi.org/10.17045/sthlmuni.12148785 [@R2data2020].

<!-- (OBS! Deponering sker EFTER inlämning av godkänd uppsats. Materialet finns också tillgängligt på https://github.com/hmep/respektikvadrat). -->

## Analyser

Vi använde `r version$language`, version `r version$major`.`r version$minor` [@R-base] för samtliga analyser. Signifikansnivån $\alpha$ = 0,05 tillämpades vid alla beräkningar. 

### Analys av fixa effekter

Fixa och slumpmässiga effekter mellan grupp och tid för de primära och sekundära utfallsmåtten undersöktes med så kallad flernivåanalys (också kallad blandad modell, hierarkisk analys, på engelska bland annat *mixed model*, *multilevel model* och *hierarchical linear model*). Flernivåanalys tillåter precis som multivariat variansanalys (MANOVA) inklusion av upprepade beroende mättillfällen i modellen, men fördelerna att metoden tillåter obalanserade grupper och att principen om *intention to treat* värnas utan behov av imputering av saknade datapunkter. Flernivåanalyser uppskattar också inklusion av *random*-effekter, det vill säga observerad men inte kontrollerad varians på klusternivå. I detta fall har vi två nivåer: enskilda individer som "innehåller" data från upprepade mättillfällen.

Granskning av homoscedasticitet och residualernas fördelning samt identifiering av outliers gjordes visuellt med diagnostiska plottar av de till data anpassade modellerna. All data, inklusive förekommande outliers, behölls i analyserna.

En modell specificerades för vart och ett av de beroende utfallsmåtten. Ingen standardisering eller centrering gjordes av värdena. Som oberoende prediktorer eller fixa variabler angavs huvudeeffekter och interaktioner av tid (uppprepade beroende mättillfällen) och grupp (oberoende betingelse till vilka deltagarna randomiserades inför start). I modellerna tilläts skärningspunkterna (intercepten) för respektive deltagare att variera som *random*-effekt. Insamlad mängd data tillät på grund av bortfall inte inklusion av en *random* effekt för lutningen på regressionslinjen mellan mättillfällena.

För modelleringen av de olika utfallsmåtten användes modelleringsverktyg från R-paketet *lme4* [@R-lme4]. Valet av kovariansstrukturen gjordes genom jämförelse av AIC-tal av modeller som anpassades till data med *Maximum Likelihood* (ML)-funktionen. Den alternativa sannolikhetsfunktionen *Restricted Maximum Likelihood* (REML), som ger väntesvärdesriktiga uppskattningar av varianserna, användes därefter för anpassningen av modellerna för utfallsmåtten till underliggande data. 

Från prediktioner estimerade marginalmedelvärden (*estimated marginal means* eller *least square means*) samt parvisa jämförelser av dessa genomfördes med R-paketet *emmeans* [@R-emmeans] med Bonferroni-korrigering av *p*-värden. 

### Analys av *random*-effekter

\xstartnew

För att kvantifiera andelen av den totala variansen som kan förklaras av underliggande individuella förutsättningar, exempelvis generell individuell förändringsbenägenhet (egenskap, *trait*) eller av yttre omständigheter påverkade tillstånd (*state*), beräknades de så kallade intraklasskorrelationerna i överensstämmelse med @Nakagawa2017. För beräkningarna användes R-paketet *performance* [@R-performance ]. Intraklasskorrelationen (ICC) kan förstås som den förväntade korrelationen mellan två slumpmässigt valda observationer inom klusternivån för analysen, i den här studien de enskilda deltagarna. De ICC-kvoter vi rapporterar är *conditional* ICC, som utöver randomvariansen och residualvariansen också inkluderar variansen av fixa effekter (tid, grupp) i nämnaren, och *adjusted* ICC, som utesluter variansen av fixa effekter i nämnaren.

\xstopnew

<!-- 
https://easystats.github.io/performance/reference/icc.html
https://www.theanalysisfactor.com/the-intraclass-correlation-coefficient-in-mixed-models/
s 49 http://wiki.bcs.rochester.edu/HlpLab/StatsCourses?action=AttachFile&do=get&target=Groningen11.pdf 
-->

### Analys av reliabel förändring och klinisk signifikans

Frekvensen deltagare som i behandlingsprogrammet genomgått en reliabel förändring och dessutom befann sig på kliniskt signifikant nivå vid eftermätningen fastställdes i enlighet med definitionerna och rekommendationerna i @Jacobson1991. För deltagare som endast lämnat självskattningar vid förmätningstillfället fördes förmätningvärdena vidare till eftermätningstillfället i enlighet med principen om *intention to treat*. Med reliabel förändring menas att en observerad utveckling mellan två mättillfällen definieras som tillförlitlig -- och därför meningsfull -- om den är tillräckligt stor (med $\alpha$ = 0,05) i relation till populationsvariansen. Då betraktas förändringen som en verklig förändring och inte bara ett slump- eller mätfel. Med klinisk signifikans avses hur eftermätningsvärdena förhåller sig till medelvärdet för normdata för en subklinisk population [@Jacobson1991]. För sammanställningarna av överlappet mellan klinisk signifikans och reliabel förändring användes R-paketet *JTRCI*, som väljer jämförelsekriterium för klinisk signifikans konservativt [@R-JTRCI]. Skillnader mellan grupperna i andelen reliabelt förändrade deltagare som också befann sig på kliniskt signifikant nivå vid eftermätningstillfället analyserades med Kruskal-Wallis $\chi^2$-test samt Dunns post-hoc test för multipla jämförelser av flera grupper.

\xstartnew

### Beräkning av Cronbach's alpha för skalor för utfallsmått

För att bedöma den interna reliabiliteten för i första hand de till svenska nyöversatta skalorna Rathus och AAA-S beräknades Cronbach's $\alpha$ med hjälp av R-paketet *performance* [@R-performance].

\xstopnew

# Resultat

## Skalornas interna reliabilitet

<!-- Se tabell \@ref(tab:alpha) för en sammanställning av ... -->

<!-- (ref:alp) Cronbach's $\alpha$ för de primära och sekundära utfallsmåtten, funna med det undersökta samplet. Normdata anges som jämförelse. -->

```{r alpha, eval = T}

r2.item.data <- read_excel("r2-items.xlsx")

library(performance)

rathus.alpha <- performance::cronbachs_alpha(r2.item.data[,1:30])

#Adaptive = #1 + #2 + #5 + #7 + #9 + #10 + #13 + #15 + #17 + #19 + #21 + #22 + #24 + #26 + #28
#Aggressive = #3 + #4 + #6 + #8 + #11 + #12 + #14 + #16 + #18 + #20 + #23 + #25 + #27 + #29 + #30

ad_selection <- c(1,2,5,7,9,10,13,15,17,19,21,22,24,26,28) + 30
ag_selection <- c(3,4,6,8,11,12,14,16,18,20,23,25,27,29,30) + 30

aaas_ad.alpha <- performance::cronbachs_alpha(r2.item.data[,ad_selection])

aaas_ag.alpha <- performance::cronbachs_alpha(r2.item.data[,ag_selection])

lsas.alpha <- performance::cronbachs_alpha(r2.item.data[,61:108])

gad.alpha <- performance::cronbachs_alpha(r2.item.data[,109:115])

phq.alpha <- performance::cronbachs_alpha(r2.item.data[,116:124])

well.alpha <- performance::cronbachs_alpha(r2.item.data[,126:143])

alpha.table <- rbind.data.frame(
  "Rathus" = cbind(
    xresultT(r.Rathus,2),
    xresultT(rathus.alpha,2)
  ),
  "AAA-S Adaptive" = cbind(
    xresultT(r.AAAS_ad,2),
    xresultT(aaas_ad.alpha,2)
  ),
  "AAA-S Aggressive" = cbind(
    xresultT(r.AAAS_ag,2),
    xresultT(aaas_ag.alpha,2)
  ),
  "GAD-7" = cbind(
    xresultT(r.GAD7,2),
    xresultT(gad.alpha,2)
  ),
  "PHQ-9" = cbind(
    xresultT(r.PHQ9,2),
    xresultT(phq.alpha,2)
  ),
  "Välmåendeformuläret" = cbind(
    xresult(r.Well,2),
    xresult(well.alpha,2)
  )
)

#colnames(alpha.table) <- c("Normdata","Sampledata")

#svkable(alpha.table, caption='(ref:alp)', escape=F, align="cc")

```

\xstartnew

Vi kontroll av intern reliabilitet genom beräkning av Cronbach's $\alpha$ för de inför studien översatta skattningsskalorna fann vi resultat överensstämmande med normdata för AAA-S Adaptive, `r xresultT(aaas_ad.alpha,2)` jämfört med `r xresultT(r.AAAS_ad,2)` för `r ref.AAAS_ad`. Resultaten var något avvikande för AAA-S Aggressive, `r xresultT(aaas_ag.alpha,2)` jämfört med `r xresultT(r.AAAS_ag,2)` för `r ref.AAAS_ag`, dock alltjämt på acceptabel nivå. För Rathus var resultaten likvärdiga, `r xresultT(rathus.alpha,2)` jämfört med `r xresultT(r.Rathus,2)` för `r ref.Rathus`.

\xstopnew

```{r sociodemotest, eval = F}

Demografi.Kon.chi <- kruskal.test(Demografi.Kon ~ group, data = r2.wide.data)
# Signifikant!

# Inspektera distributionerna
# library(lattice)
# histogram(~ Demografi.Kon | group,
#           data=r2.wide.data,
#           layout=c(1,3))

# Uppföljningstest
library(FSA)
Demografi.Kon.posthoc <- dunnTest(r2.wide.data$Demografi.Kon,r2.wide.data$group,
         method="bh")
# Könsfördelningen för självhjälp skiljer sig signifikant från övriga gruppers

Demografi.Kon.abs <- table(r2.wide.data$group, r2.wide.data$Demografi.Kon)
Demografi.Kon.proc <- prop.table(Demografi.Kon.abs, 1)

# kruskal.test(Demografi.Alder ~ group, data = r2.wide.data)
# kruskal.test(Demografi.Civilstand ~ group, data = r2.wide.data)
# kruskal.test(Demografi.Utbildning ~ group, data = r2.wide.data)
# kruskal.test(Demografi.Sysselsattning ~ group, data = r2.wide.data)
# kruskal.test(Demografi.Psykofarmaka ~ group, data = r2.wide.data)
# kruskal.test(Demografi.PsykofarmakaVad ~ group, data = r2.wide.data)
# kruskal.test(Demografi.PsykofarmakaDos ~ group, data = r2.wide.data)
# kruskal.test(Demografi.PsykoBehandling ~ group, data = r2.wide.data)
# Inga signifikanta skillnader = inga skillnader mellan grupperna

```

```{r groupcontrols, eval = F}

# scatterplotMatrix(~ aaas_ad + aaas_ag + rathus|time, data = r2.long.data[lg1,],
#    main="Group 1, conditioned on time",col=c("blue","green","orange"))
# 
# scatterplotMatrix(~ aaas_ad + aaas_ag + rathus|time, data = r2.long.data[lg2,],
#    main="Group 2, conditioned on time")
# 
# scatterplotMatrix(~ aaas_ad + aaas_ag + rathus|time, data = r2.long.data[lg3,],
#    main="Group 3, conditioned on time")

kontroll_ad <-
  lm(
    aaas_ad ~ group,
    data = r2.long.data[lt1,],
    na.action = na.omit
  )
anova(kontroll_ad)
# Ej signifikant = inga skillnader mellan grupperna

kontroll_ag <-
  lm(
    aaas_ag ~ group,
    data = r2.long.data[lt1,],
    na.action = na.omit
  )
anova(kontroll_ag)
# Ej signifikant = inga skillnader mellan grupperna

kontroll_rathus <-
  lm(
    rathus ~ group,
    data = r2.long.data[lt1,],
    na.action = na.omit
  )
anova(kontroll_rathus)
# Ej signifikant = inga skillnader mellan grupperna

kontroll_phq <-
  lm(
    phq_sum ~ group,
    data = r2.long.data[lt1,],
    na.action = na.omit
  )
anova(kontroll_phq)
# Ej signifikant = inga skillnader mellan grupperna

kontroll_gad <-
  lm(
    gad_sum ~ group,
    data = r2.long.data[lt1,],
    na.action = na.omit
  )
anova(kontroll_gad)
# Ej signifikant = inga skillnader mellan grupperna

kontroll_lsas <-
  lm(
    lsas_sum ~ group,
    data = r2.long.data[lt1,],
    na.action = na.omit
  )
anova(kontroll_lsas)
# Ej signifikant = inga skillnader mellan grupperna

kontroll_well <-
  lm(
    well ~ group,
    data = r2.long.data[lt1,],
    na.action = na.omit
  )
anova(kontroll_well)
# Ej signifikant = inga skillnader mellan grupperna

```

```{r modelcomparisons, eval = F}

# https://hlplab.wordpress.com/2011/06/25/more-on-random-slopes/

# Select parameters and options

library("nlme")
library("lme4")

# What random effects to pick?
# Null model, using gls
test.gls <- 
  gls(
    aaas_ag ~ 1,
    data = r2.long.data,
    na.action = na.omit,
    method = "REML"
  )

# Random intercept model, using lme
test.1 <- 
  lme(
    aaas_ag ~ 1,
    random = ~ 1 | subject,
    data = r2.long.data,
    na.action = na.omit,
    method = "REML"
  )
anova(test.gls,test.1)
# There is a significant difference between the models
# We should go with the random intercept model

test.2 <-
  lmer(
    aaas_ag ~ 1 + (time | subject),
    data = r2.long.data,
    na.action = na.omit,
    REML = T
  )
# Does not compute: 
# (observations = 505) <= (random effects = 615)
# Data does not support also fitting a random slope

# Unstructured or corAR1?
# Adding independent fixed variables time and group
# Using lme instead of lmer for this comparison
test.1.unstructured <-
  lme(
    aaas_ag ~ time * group,
    random = ~ 1 | subject,
    data = r2.long.data,
    na.action = na.omit,
    #corr=corAR1(),
    method = "ML"
  )

test.1.corAR1 <-
  lme(
    aaas_ag ~ time * group,
    random = ~ time | subject,
    data = r2.long.data,
    na.action = na.omit,
    corr=corAR1(),
    method = "ML"
  )

anova(test.1.unstructured,test.1.corAR1)
# No significant difference; unstructured has slightly lower AIC
# Selecting unstructured going forward to stay on the conservative side
# Choosing lme4 instead of lmer to get more convenient features down the line

# Nest subject in therapist?
# NB! Using REML for this comparison
test.intercept <-
  lme(
    aaas_ag ~ time * group,
    random = ~ 1 | subject,
    data = r2.long.data,
    na.action = na.omit,
    method = "REML"
  )

test.nestedintercept <-
  lme(
    aaas_ag ~ time * group,
    random = ~ 1 | therapist / subject,
    data = r2.long.data,
    na.action = na.omit,
    method = "REML"
  )
anova(test.intercept,test.nestedintercept)
# The simpler model wins by a nose
# 2do: Follow up with subject nested in therapist in order 
# to quantify therapist contributions to variance?

# REML or ML?
# Picking REML to get unbiased estimates of the variance parameters 
# -- giving us slightly larger confidence intervals

```

```{r mixedmodels, cache=F, eval=T}

# Fit models to data

library("lme4")

aaas_ad.lmer <-
  lmer(
    aaas_ad ~ group * time + (1 | subject),
    data = r2.long.data,
    na.action = na.omit,
    REML = T
  )
#plot_model(aaas_ad.lmer, type="diag") # Diagnostic plots look ok, with some outliers (humans)

aaas_ag.lmer <-
  lmer(
    aaas_ag ~ group * time + (1 | subject),
    data = r2.long.data,
    na.action = na.omit,
    REML = T
  )
#plot_model(aaas_ag.lmer, type="diag") # Diagnostic plots look ok!

rathus.lmer <-
  lmer(
    rathus ~ group * time + (1 | subject),
    data = r2.long.data,
    na.action = na.omit,
    REML = T
  )
#plot_model(rathus.lmer, type="diag") # Diagnostic plots look ok, with some outliers (humans)

lsas_sum.lmer <-
  lmer(
    lsas_sum ~ group * time + (1 | subject),
    data = r2.long.data,
    na.action = na.omit,
    REML = T
  )
#plot_model(lsas_sum.lmer, type="diag") # Diagnostic plots look more or less ok

gad_sum.lmer <-
  lmer(
    gad_sum ~ group * time + (1 | subject),
    data = r2.long.data,
    na.action = na.omit,
    REML = T
  )
#plot_model(gad_sum.lmer, type="diag") # Diagnostic plots look ok!

phq_sum.lmer <-
  lmer(
    phq_sum ~ group * time + (1 | subject),
    data = r2.long.data,
    na.action = na.omit,
    REML = T
  )
#plot_model(phq_sum.lmer, type="diag") # Diagnostic plots look ok!

well.lmer <-
  lmer(
    well ~ group * time + (1 | subject),
    data = r2.long.data,
    na.action = na.omit,
    REML = T
  )
#plot_model(well.lmer, type="diag") # Diagnostic plots look ok, with some outliers (humans)

```

```{r rsquared, eval=F}

# Do we report Conditional R2? No, not for now. There's no use reporting model fit since we have a model that is specified by theory.

# The marginal R-squared considers only the variance of the fixed effects, while the conditional R-squared takes both the fixed and random effects into account.

# library("sjPlot")

# tab_model(aaas_ag.lmer,p.val = "kr", show.df = TRUE)
# Marginal R2 / Conditional R2	0.071 / 0.757

# tab_model(aaas_ad.lmer,p.val = "kr", show.df = TRUE)
# Marginal R2 / Conditional R2	0.175 / 0.735

# tab_model(rathus.lmer,p.val = "kr", show.df = TRUE)
# Marginal R2 / Conditional R2	0.208 / 0.798

# tab_model(lsas_sum.lmer,p.val = "kr", show.df = TRUE)
# Marginal R2 / Conditional R2	0.076 / 0.838

# tab_model(gad_sum.lmer,p.val = "kr", show.df = TRUE)
# Marginal R2 / Conditional R2	0.048 / 0.593

# tab_model(phq_sum.lmer,p.val = "kr", show.df = TRUE)
# Marginal R2 / Conditional R2	0.056 / 0.526

# tab_model(well.lmer,p.val = "kr", show.df = TRUE)
# Marginal R2 / Conditional R2	0.086 / 0.615

```

```{r predicteddata, cache = T, eval = T}

# Output predictions to new data frame
# https://rdrr.io/cran/modelr/man/add_predictions.html

# Create new data frame with factor variables in place
r2.new.data <- r2.long.data[,c(1:4)]

# Add predicted values to data frame
library(modelr)

r2.new.data <- r2.new.data %>% spread_predictions(
  rathus.lmer,
  aaas_ag.lmer,
  aaas_ad.lmer,
  lsas_sum.lmer,
  gad_sum.lmer,
  phq_sum.lmer,
  well.lmer
)

# Set column names
colnames(r2.new.data) <-
  c(
    "subject",
    "group",
    "time",
    "therapist",
    "rathus",
    "aaas_ag",
    "aaas_ad",
    "lsas_sum",
    "gad_sum",
    "phq_sum",
    "well"
  )

```

```{r jtrci, include = F, cache = T}

r2.wide.itt.data <- r2.wide.data

# ITT 
# Pre --> Dur
r2.wide.itt.data[which(is.na(r2.wide.itt.data[,19])),19] <- r2.wide.itt.data[which(is.na(r2.wide.itt.data[,19])),5]
r2.wide.itt.data[which(is.na(r2.wide.itt.data[,20])),20] <- r2.wide.itt.data[which(is.na(r2.wide.itt.data[,20])),6]
r2.wide.itt.data[which(is.na(r2.wide.itt.data[,21])),21] <- r2.wide.itt.data[which(is.na(r2.wide.itt.data[,21])),7]
r2.wide.itt.data[which(is.na(r2.wide.itt.data[,26])),26] <- r2.wide.itt.data[which(is.na(r2.wide.itt.data[,26])),12]
r2.wide.itt.data[which(is.na(r2.wide.itt.data[,27])),27] <- r2.wide.itt.data[which(is.na(r2.wide.itt.data[,27])),13]
r2.wide.itt.data[which(is.na(r2.wide.itt.data[,28])),28] <- r2.wide.itt.data[which(is.na(r2.wide.itt.data[,28])),14]
r2.wide.itt.data[which(is.na(r2.wide.itt.data[,31])),31] <- r2.wide.itt.data[which(is.na(r2.wide.itt.data[,31])),17]
# Pre --> Post
r2.wide.itt.data[which(is.na(r2.wide.itt.data[,33])),33] <- r2.wide.itt.data[which(is.na(r2.wide.itt.data[,33])),5]
r2.wide.itt.data[which(is.na(r2.wide.itt.data[,34])),34] <- r2.wide.itt.data[which(is.na(r2.wide.itt.data[,34])),6]
r2.wide.itt.data[which(is.na(r2.wide.itt.data[,35])),35] <- r2.wide.itt.data[which(is.na(r2.wide.itt.data[,35])),7]
r2.wide.itt.data[which(is.na(r2.wide.itt.data[,40])),40] <- r2.wide.itt.data[which(is.na(r2.wide.itt.data[,40])),12]
r2.wide.itt.data[which(is.na(r2.wide.itt.data[,41])),41] <- r2.wide.itt.data[which(is.na(r2.wide.itt.data[,41])),13]
r2.wide.itt.data[which(is.na(r2.wide.itt.data[,42])),42] <- r2.wide.itt.data[which(is.na(r2.wide.itt.data[,42])),14]
r2.wide.itt.data[which(is.na(r2.wide.itt.data[,45])),45] <- r2.wide.itt.data[which(is.na(r2.wide.itt.data[,45])),17]

jt_rownames <-
  factor(c(
    "Försämrade",
    "Oförändrande",
    "Förbättrade",
    "Tillfrisknade (ej reliabelt)",
    "Tillfrisknade (reliabelt)"
  ))

jt_colnames <- c("Jacobson & Truax-klassificering", xg3, xg1, xg2)

### AAAS_ad pre--post

# Run
x <- JTRCI(
  data = r2.wide.itt.data,
  pre = "pre_aaas_ad",
  post = "post_aaas_ad",
  ppid = "subject",
  group = "group",
  reliability = r.AAAS_ad,
  higherIsBetter = T,
  indextype = "JT",
  JTcrit = "auto",
  normM = mean.AAAS_ad.norm,
  normSD = sd.AAAS_ad.norm
)

# Plot
xp <-
  plotJT(
    x,
    facetplot = T,
    addJitter = T,
    plottitle = paste("AAA-S Adaptive, ",xpost,sep=""),
    xlab = xpre,
    ylab = xpost
  )
xp$labels$colour <- paste("Jacobson & Truax-klassificering\n",xg3," / ",xg1," / ",xg2,sep="")
AAAS_ad.pre.post.jt.plot <- xp

# Data frame / table
xt <- tableJT(data = x, useGroups = T)
xt[, 1] <- jt_rownames
colnames(xt) <- jt_colnames
AAAS_ad.pre.post.jt.table <- xt

### AAAS_ad pre--during

# Run
x <- JTRCI(
  data = r2.wide.itt.data,
  pre = "pre_aaas_ad",
  post = "dur_aaas_ad",
  ppid = "subject",
  group = "group",
  reliability = r.AAAS_ad,
  higherIsBetter = T,
  indextype = "JT",
  JTcrit = "auto",
  normM = mean.AAAS_ad.norm,
  normSD = sd.AAAS_ad.norm
)

# Plot
xp <-
  plotJT(
    x,
    facetplot = T,
    addJitter = T,
    plottitle = paste("AAA-S Adaptive, ",xdur,sep=""),
    xlab = xpre,
    ylab = xdur
  )
xp$labels$colour <- paste("Jacobson & Truax-klassificering\n",xg3," / ",xg1," / ",xg2,sep="")
AAAS_ad.pre.dur.jt.plot <- xp

# Data frame / table
xt <- tableJT(data = x, useGroups = T)
xt[, 1] <- jt_rownames
colnames(xt) <- jt_colnames
AAAS_ad.pre.dur.jt.table <- xt

### AAAS_ag pre--post UPWARDS

# Run
x <- JTRCI(
  data = r2.wide.itt.data,
  pre = "pre_aaas_ag",
  post = "post_aaas_ag",
  ppid = "subject",
  group = "group",
  reliability = r.AAAS_ag,
  higherIsBetter = T,
  indextype = "JT",
  JTcrit = "auto",
  normM = mean.AAAS_ag.norm,
  normSD = sd.AAAS_ag.norm
)

# Plot
xp <-
  plotJT(
    x,
    facetplot = T,
    addJitter = T,
    plottitle = paste("AAA-S Aggressive, ",xpost,sep=""),
    xlab = xpre,
    ylab = xpost
  )
xp$labels$colour <- paste("Jacobson & Truax-klassificering\n",xg3," / ",xg1," / ",xg2,sep="")
AAAS_ag.pre.post.jt.plot <- xp

# Data frame / table
xt <- tableJT(data = x, useGroups = T)
xt[, 1] <- jt_rownames
colnames(xt) <- jt_colnames
AAAS_ag.pre.post.jt.table <- xt

# tab_xtab(
#   as.numeric(as.matrix(AAAS_ag.pre.post.jt.table[5,4])),
#   sum(as.numeric(as.matrix(AAAS_ag.pre.post.jt.table[c(1:4),4]))),
#   statistics = "fisher",
#   show.cell.prc =T
# )


### AAAS_ag pre--during

# Run
x <- JTRCI(
  data = r2.wide.itt.data,
  pre = "pre_aaas_ag",
  post = "dur_aaas_ag",
  ppid = "subject",
  group = "group",
  reliability = r.AAAS_ag,
  higherIsBetter = T,
  indextype = "JT",
  JTcrit = "auto",
  normM = mean.AAAS_ag.norm,
  normSD = sd.AAAS_ag.norm
)

# Plot
xp <-
  plotJT(
    x,
    facetplot = T,
    addJitter = T,
    plottitle = paste("AAA-S Aggressive, ",xdur,sep=""),
    xlab = xpre,
    ylab = xdur
  )
xp$labels$colour <- paste("Jacobson & Truax-klassificering\n",xg3," / ",xg1," / ",xg2,sep="")
AAAS_ag.pre.dur.jt.plot <- xp

# Data frame / table
xt <- tableJT(data = x, useGroups = T)
xt[, 1] <- jt_rownames
colnames(xt) <- jt_colnames
AAAS_ag.pre.dur.jt.table <- xt

### AAAS_ag pre--post DOWNWARDS

# Run
x <- JTRCI(
  data = r2.wide.itt.data,
  pre = "pre_aaas_ag",
  post = "post_aaas_ag",
  ppid = "subject",
  group = "group",
  reliability = r.AAAS_ag,
  higherIsBetter = F,
  indextype = "JT",
  JTcrit = "auto",
  normM = mean.AAAS_ag.norm,
  normSD = sd.AAAS_ag.norm
)

# Plot
xp <-
  plotJT(
    x,
    facetplot = T,
    addJitter = T,
    plottitle = paste("AAA-S Aggressive, ",xpost,sep=""),
    xlab = xpre,
    ylab = xpost
  )
xp$labels$colour <- paste("Jacobson & Truax-klassificering\n",xg3," / ",xg1," / ",xg2,sep="")
AAAS_ag.pre.post.DOWN.jt.plot <- xp

# Data frame / table
xt <- tableJT(data = x, useGroups = T)
xt[, 1] <- jt_rownames
colnames(xt) <- jt_colnames
AAAS_ag.pre.post.DOWN.jt.table <- xt

### AAAS_ag pre--during

# Run
x <- JTRCI(
  data = r2.wide.itt.data,
  pre = "pre_aaas_ag",
  post = "dur_aaas_ag",
  ppid = "subject",
  group = "group",
  reliability = r.AAAS_ag,
  higherIsBetter = F,
  indextype = "JT",
  JTcrit = "auto",
  normM = mean.AAAS_ag.norm,
  normSD = sd.AAAS_ag.norm
)

# Plot
xp <-
  plotJT(
    x,
    facetplot = T,
    addJitter = T,
    plottitle = paste("AAA-S Aggressive, ",xdur,sep=""),
    xlab = xpre,
    ylab = xdur
  )
xp$labels$colour <- paste("Jacobson & Truax-klassificering\n",xg3," / ",xg1," / ",xg2,sep="")
AAAS_ag.pre.dur.DOWN.jt.plot <- xp

# Data frame / table
xt <- tableJT(data = x, useGroups = T)
xt[, 1] <- jt_rownames
colnames(xt) <- jt_colnames
AAAS_ag.pre.dur.DOWN.jt.table <- xt

### Rathus pre--post

# Run
x <- JTRCI(
  data = r2.wide.itt.data,
  pre = "pre_rathus",
  post = "post_rathus",
  ppid = "subject",
  group = "group",
  reliability = r.Rathus,
  higherIsBetter = T,
  indextype = "JT",
  JTcrit = "auto",
  normM = mean.Rathus.norm,
  normSD = sd.Rathus.norm
)

# Plot
xp <-
  plotJT(
    x,
    facetplot = T,
    addJitter = T,
    plottitle = paste("Rathus, ",xpost,sep=""),
    xlab = xpre,
    ylab = xpost
  )
xp$labels$colour <- paste("Jacobson & Truax-klassificering\n",xg3," / ",xg1," / ",xg2,sep="")
rathus.pre.post.jt.plot <- xp

# Data frame / table
xt <- tableJT(data = x, useGroups = T)
xt[, 1] <- jt_rownames
colnames(xt) <- jt_colnames
rathus.pre.post.jt.table <- xt

### rathus pre--during

# Run
x <- JTRCI(
  data = r2.wide.itt.data,
  pre = "pre_rathus",
  post = "dur_rathus",
  ppid = "subject",
  group = "group",
  reliability = r.Rathus,
  higherIsBetter = T,
  indextype = "JT",
  JTcrit = "auto",
  normM = mean.Rathus.norm,
  normSD = sd.Rathus.norm
)

# Plot
xp <-
  plotJT(
    x,
    facetplot = T,
    addJitter = T,
    plottitle = paste("Rathus, ",xdur,sep=""),
    xlab = xpre,
    ylab = xdur
  )
xp$labels$colour <- paste("Jacobson & Truax-klassificering\n",xg3," / ",xg1," / ",xg2,sep="")
rathus.pre.dur.jt.plot <- xp

# Data frame / table
xt <- tableJT(data = x, useGroups = T)
xt[, 1] <- jt_rownames
colnames(xt) <- jt_colnames
rathus.pre.dur.jt.table <- xt

## Significance testing of clinical significance

# AAA-S Ad
aaas_ad.pre.dur.sigsig = kruskal.test(
  ifelse(AAAS_ad.pre.dur.jt.plot$data$class_JTRCI == "recovered","imp","not") ~
    AAAS_ad.pre.dur.jt.plot$data$group)
aaas_ad.pre.post.sigsig = kruskal.test(
  ifelse(AAAS_ad.pre.post.jt.plot$data$class_JTRCI == "recovered","imp","not") ~
    AAAS_ad.pre.post.jt.plot$data$group)
# Pre--post is significant
# Follow-up
library(FSA)
aaas_ad.pre.post.sigsig.posthoc <- dunnTest(ifelse(AAAS_ad.pre.post.jt.plot$data$class_JTRCI == "recovered",1,0) ~ 
    AAAS_ad.pre.post.jt.plot$data$group,
         method="bh")
# Pairwise comparison behandlarstöd--väntelista is significant

# AAA-S Ag
aaas_ag.pre.dur.sigsig = kruskal.test(
  ifelse(AAAS_ag.pre.dur.jt.plot$data$class_JTRCI == "recovered","imp","not") ~
    AAAS_ag.pre.dur.jt.plot$data$group)
aaas_ag.pre.post.sigsig = kruskal.test(
  ifelse(AAAS_ag.pre.post.jt.plot$data$class_JTRCI == "recovered","imp","not") ~
    AAAS_ag.pre.post.jt.plot$data$group)
# Neither is significant

# Rathus Pre--Post
rathus.pre.dur.sigsig = kruskal.test(
  ifelse(rathus.pre.dur.jt.plot$data$class_JTRCI == "recovered","imp","not") ~ 
    rathus.pre.dur.jt.plot$data$group)
rathus.pre.dur.sigsig = kruskal.test(
  ifelse(rathus.pre.dur.jt.plot$data$class_JTRCI == "recovered","imp","not") ~ 
    rathus.pre.dur.jt.plot$data$group)
# Both are significant!
# Follow-up
rathus.pre.dur.sigsig.posthoc <- dunnTest(ifelse(rathus.pre.dur.jt.plot$data$class_JTRCI == "recovered",1,0) ~ 
    rathus.pre.dur.jt.plot$data$group,
         method="bh")
# Pairwise comparison behandlarstöd--väntelista is significant
rathus.pre.post.sigsig.posthoc <- dunnTest(ifelse(rathus.pre.post.jt.plot$data$class_JTRCI == "recovered",1,0) ~ 
    rathus.pre.post.jt.plot$data$group,
         method="bh")
# Pairwise comparison behandlarstöd--väntelista is significant
# Pairwise comparison självhjälp--väntelista is also significant

```

## Reliabel förändring och klinisk signifikans

Vi fann signifikanta skillnader i både klinisk signifikans-status och reliabel förbättring mellan grupperna på huvudutfallsmåttet AAAS Adaptive, $\chi^2_{`r xresultT(aaas_ad.pre.post.sigsig[["parameter"]],0)`}$ = `r xresult(aaas_ad.pre.post.sigsig$statistic,1)`, `r xpr(aaas_ad.pre.post.sigsig[["p.value"]])`. Med post-hoc test för parvisa jämförelser fann vi en signifikant förbättring hos behandlarstöds- och självhjälpsgruppen jämfört med väntelista (*z* = `r xresult(aaas_ad.pre.post.sigsig.posthoc$res[2,2],1)`, `r xpr(aaas_ad.pre.post.sigsig.posthoc$res[2,4])` för behandlarstödsgruppen och *z* = `r xresult(aaas_ad.pre.post.sigsig.posthoc$res[3,2],1)`, `r xpr(aaas_ad.pre.post.sigsig.posthoc$res[3,4])` för självhjälpsgruppen). Att ha tillgång till behandlingsmaterialet gav i större utsträckning kliniskt signifikant och reliabel förbättring jämfört med att vara placerad på väntelista. Se tabell \@ref(tab:jtprocent) för en sammanställning av kliniskt signifikanta och reliabla förändringarna inom de olika grupperna.

(ref:jtp) Antal och andel i procent av deltagare i respektive grupp som vid behandlingens slut tillhör de olika kategorierna med överlapp mellan klinisk signifikans och reliabel förändring. Deltagare som endast har lämnat förmätningsvärden har fått dessa värden framflyttade till följande mättillfällen. Med 'tillfrisknad' menas antingen att personen vid eftermätningstillfället befinner sig minst två standardavvikelsern från medelvärdet för en klinisk population eller inom två standardavvikelser från medelvärdet för en icke-klinisk population (det mest konservativa alternativet används i dessa beräkningar). <!-- Fetstil indikerar statistisk signfikant förändring av klinisk signifikans och reliabel förändring. -->

```{r jtprocent, tab.align="center", cache=F}

library("tibble")

jtrci.tab <- tibble(rbind.data.frame(
  AD = cbind(
    F1 = data.matrix(AAAS_ad.pre.post.jt.table[, c(2:4)])[, 1],
    P1 = round(prop.table(data.matrix(AAAS_ad.pre.post.jt.table[, c(2:4)]), 2)[, 1] * 100,0),
    F2 = data.matrix(AAAS_ad.pre.post.jt.table[, c(2:4)])[, 2],
    P2 = round(prop.table(data.matrix(AAAS_ad.pre.post.jt.table[, c(2:4)]), 2)[, 2] * 100,0),
    F3 = data.matrix(AAAS_ad.pre.post.jt.table[, c(2:4)])[, 3],
    P3 = round(prop.table(data.matrix(AAAS_ad.pre.post.jt.table[, c(2:4)]), 2)[, 3] * 100,0)
  ),
  AG = cbind(
    F1 = data.matrix(AAAS_ag.pre.post.jt.table[, c(2:4)])[, 1],
    P1 = round(prop.table(data.matrix(AAAS_ag.pre.post.jt.table[, c(2:4)]), 2)[, 1] * 100,0),
    F2 = data.matrix(AAAS_ag.pre.post.jt.table[, c(2:4)])[, 2],
    P2 = round(prop.table(data.matrix(AAAS_ag.pre.post.jt.table[, c(2:4)]), 2)[, 2] * 100,0),
    F3 = data.matrix(AAAS_ag.pre.post.jt.table[, c(2:4)])[, 3],
    P3 = round(prop.table(data.matrix(AAAS_ag.pre.post.jt.table[, c(2:4)]), 2)[, 3] * 100,0)
  ),
  RAS = cbind(
    F1 = data.matrix(rathus.pre.post.jt.table[, c(2:4)])[, 1],
    P1 = round(prop.table(data.matrix(rathus.pre.post.jt.table[, c(2:4)]), 2)[, 1] * 100,0),
    F2 = data.matrix(rathus.pre.post.jt.table[, c(2:4)])[, 2],
    P2 = round(prop.table(data.matrix(rathus.pre.post.jt.table[, c(2:4)]), 2)[, 2] * 100,0),
    F3 = data.matrix(rathus.pre.post.jt.table[, c(2:4)])[, 3],
    P3 = round(prop.table(data.matrix(rathus.pre.post.jt.table[, c(2:4)]), 2)[, 3] * 100,0)
  )
))

jtrci.tab$"" = rep(jt_rownames,times=3)

#jtrci.tab.df <- as.data.frame(jtrci.tab) # The below line requires a regular data frame
#jtrci.tab.df[1, 5] <- cell_spec(jtrci.tab.df[1, 5], "latex", bold = T) # Does not work, reverting :-(
#colnames(jtrci.tab.df) = rep(c("N","%"),times=3)

colnames(jtrci.tab) = rep(c("n","%"),times=3)

svkable(jtrci.tab[,c(7,1:6)], align="lcccccc", caption = '(ref:jtp)') %>%
  pack_rows("AAA-S Adaptive", 1, 5, bold = F) %>%
  pack_rows("AAA-S Aggressive", 6, 10, bold = F) %>%
  pack_rows("Rathus", 11, 15, bold = F) %>%
  row_spec(c(5,10), extra_latex_after = "\\midrule") %>%
  column_spec(2:6, width = "4em") %>%
  add_header_above(c(" "=1,"Väntelista"=2,"Självhjälp"=2,"Behandlarstöd"=2))

```

<!-- Se tabell \@ref(tab:descriptives) för en sammanställning av predicerade data från de olika modellerna för respektive utfallsmått, inklusive uppskattade effektstorlekar. -->

```{r emmeff, eval = T}

require(emmeans)
require(ggeffects)
require(sjPlot)
library(broom.mixed)
require(gridExtra)
require(grid)

# AAA-S Adaptive

aaas_ad.emm.by.group <- emmeans(aaas_ad.lmer, ~ time | group, adjust="bonferroni")
aaas_ad.emm.by.time <- emmeans(aaas_ad.lmer, ~ group | time, adjust="bonferroni")
aaas_ad.emmpairs.by.group <- tidy(pairs(emmeans(aaas_ad.lmer, ~ time | group), adjust="bonferroni"))
aaas_ad.emmpairs.by.time <- tidy(pairs(emmeans(aaas_ad.lmer, ~ group | time), adjust="bonferroni"))

aaas_ad.sd <- sqrt(6.7247^2 + 4.6582^2) # VarCorr(aaas_ad.lmer)
aaas_ad.eff.by.group <- tidy(eff_size(aaas_ad.emm.by.group, sigma = aaas_ad.sd, edf = df.residual(aaas_ad.lmer)))
aaas_ad.eff.by.time <- tidy(eff_size(aaas_ad.emm.by.time, sigma = aaas_ad.sd, edf = df.residual(aaas_ad.lmer)))

# AAA-S Aggressive

aaas_ag.emm.by.group <- emmeans(aaas_ag.lmer, ~ time | group, adjust="bonferroni")
aaas_ag.emm.by.time <- emmeans(aaas_ag.lmer, ~ group | time, adjust="bonferroni")
aaas_ag.emmpairs.by.group <- tidy(pairs(emmeans(aaas_ag.lmer, ~ time | group), adjust="bonferroni"))
aaas_ag.emmpairs.by.time <- tidy(pairs(emmeans(aaas_ag.lmer, ~ group | time), adjust="bonferroni"))

aaas_ag.sd <- sqrt(5.6919^2 + 3.3895^2) # VarCorr(aaas_ag.lmer)
aaas_ag.eff.by.group <- tidy(eff_size(aaas_ag.emm.by.group, sigma = aaas_ag.sd, edf = df.residual(aaas_ag.lmer)))
aaas_ag.eff.by.time <- tidy(eff_size(aaas_ag.emm.by.time, sigma = aaas_ag.sd, edf = df.residual(aaas_ag.lmer)))

# Rathus

rathus.emm.by.group <- emmeans(rathus.lmer, ~ time | group, adjust="bonferroni")
rathus.sd <- sqrt(19.908^2 + 11.678^2) # VarCorr(rathus.lmer)
rathus.eff.by.group <- tidy(eff_size(rathus.emm.by.group, sigma = rathus.sd, edf = df.residual(rathus.lmer)))

# LSAS-SR

lsas_sum.emm.by.group <- emmeans(lsas_sum.lmer, ~ time | group, adjust="bonferroni")
lsas_sum.sd <- sqrt(19.1059^2 + 8.7701^2) # VarCorr(lsas_sum.lmer)
lsas_sum.eff.by.group <- tidy(eff_size(lsas_sum.emm.by.group, sigma = lsas_sum.sd, edf = df.residual(lsas_sum.lmer)))

# GAD-7

gad_sum.emm.by.group <- emmeans(gad_sum.lmer, ~ time | group, adjust="bonferroni")
gad_sum.sd <- sqrt(3.1746^2 + 2.72911^2) # VarCorr(gad_sum.lmer)
gad_sum.eff.by.group <- tidy(eff_size(gad_sum.emm.by.group, sigma = gad_sum.sd, edf = df.residual(gad_sum.lmer)))

# PHQ-9

phq_sum.emm.by.group <- emmeans(phq_sum.lmer, ~ time | group, adjust="bonferroni")
phq_sum.sd <- sqrt(2.9778^2 + 3.0234^2) # VarCorr(phq_sum.lmer)
phq_sum.eff.by.group <- tidy(eff_size(phq_sum.emm.by.group, sigma = phq_sum.sd, edf = df.residual(phq_sum.lmer)))

# Välmåendeformuläret

well.emm.by.group <- emmeans(well.lmer, ~ time | group, adjust="bonferroni")
well.sd <- sqrt(8.6002^2 + 7.2944^2) # VarCorr(well.lmer)
well.eff.by.group <- tidy(eff_size(well.emm.by.group, sigma = well.sd, edf = df.residual(well.lmer)))

options(OutDec= ",")

```

(ref:descriptives) Estimerade marginalmedelvärden (*M*), standardavvikelser (*SD*) samt effektstorlekar (*ES*) för utfallsmåtten i de olika grupperna och vid de olika mättillfällena.

```{r descriptives, fig.align="center", cache = T, eval = T, escape = F}

ng1t1 <- r2.new.data$group == xg1 & r2.new.data$time == xt1
ng1t2 <- r2.new.data$group == xg1 & r2.new.data$time == xt2
ng1t3 <- r2.new.data$group == xg1 & r2.new.data$time == xt3

ng2t1 <- r2.new.data$group == xg2 & r2.new.data$time == xt1
ng2t2 <- r2.new.data$group == xg2 & r2.new.data$time == xt2
ng2t3 <- r2.new.data$group == xg2 & r2.new.data$time == xt3

ng3t1 <- r2.new.data$group == xg3 & r2.new.data$time == xt1
ng3t2 <- r2.new.data$group == xg3 & r2.new.data$time == xt2
ng3t3 <- r2.new.data$group == xg3 & r2.new.data$time == xt3

library(psych)

xa <- psych::describe(r2.new.data[ng1t1,])[,c(3:4)][c(7,6,5,8:11),]
xb <- psych::describe(r2.new.data[ng1t2,])[,c(3:4)][c(7,6,5,8:11),]
xc <- psych::describe(r2.new.data[ng1t3,])[,c(3:4)][c(7,6,5,8:11),]
xd <- psych::describe(r2.new.data[ng2t1,])[,c(3:4)][c(7,6,5,8:11),]
xe <- psych::describe(r2.new.data[ng2t2,])[,c(3:4)][c(7,6,5,8:11),]
xf <- psych::describe(r2.new.data[ng2t3,])[,c(3:4)][c(7,6,5,8:11),]
xg <- psych::describe(r2.new.data[ng3t1,])[,c(3:4)][c(7,6,5,8:11),]
xh <- psych::describe(r2.new.data[ng3t2,])[,c(3:4)][c(7,6,5,8:11),]
xi <- psych::describe(r2.new.data[ng3t3,])[,c(3:4)][c(7,6,5,8:11),]

y <- cbind(
  xg,cbind(xh,"es"=c(
      abs(aaas_ad.eff.by.group[1,4]$effect.size),
      abs(aaas_ag.eff.by.group[1,4]$effect.size),
      abs(rathus.eff.by.group[1,4]$effect.size),
      abs(lsas_sum.eff.by.group[1,4]$effect.size),
      abs(gad_sum.eff.by.group[1,4]$effect.size),
      abs(phq_sum.eff.by.group[1,4]$effect.size),
      abs(well.eff.by.group[1,4]$effect.size)
    )),cbind(xi,"es"=c(
      abs(aaas_ad.eff.by.group[2,4]$effect.size),
      abs(aaas_ag.eff.by.group[2,4]$effect.size),
      abs(rathus.eff.by.group[2,4]$effect.size),
      abs(lsas_sum.eff.by.group[2,4]$effect.size),
      abs(gad_sum.eff.by.group[2,4]$effect.size),
      abs(phq_sum.eff.by.group[2,4]$effect.size),
      abs(well.eff.by.group[2,4]$effect.size)
    )),
  xa,cbind(xb,"es"=c(
      abs(aaas_ad.eff.by.group[4,4]$effect.size),
      abs(aaas_ag.eff.by.group[4,4]$effect.size),
      abs(rathus.eff.by.group[4,4]$effect.size),
      abs(lsas_sum.eff.by.group[4,4]$effect.size),
      abs(gad_sum.eff.by.group[4,4]$effect.size),
      abs(phq_sum.eff.by.group[4,4]$effect.size),
      abs(well.eff.by.group[4,4]$effect.size)
    )),
    cbind(xc,"es"=c(
      abs(aaas_ad.eff.by.group[5,4]$effect.size),
      abs(aaas_ag.eff.by.group[5,4]$effect.size),
      abs(rathus.eff.by.group[5,4]$effect.size),
      abs(lsas_sum.eff.by.group[5,4]$effect.size),
      abs(gad_sum.eff.by.group[5,4]$effect.size),
      abs(phq_sum.eff.by.group[5,4]$effect.size),
      abs(well.eff.by.group[5,4]$effect.size)
    )),
  xd,cbind(xe,"es"=c(
      abs(aaas_ad.eff.by.group[7,4]$effect.size),
      abs(aaas_ag.eff.by.group[7,4]$effect.size),
      abs(rathus.eff.by.group[7,4]$effect.size),
      abs(lsas_sum.eff.by.group[7,4]$effect.size),
      abs(gad_sum.eff.by.group[7,4]$effect.size),
      abs(phq_sum.eff.by.group[7,4]$effect.size),
      abs(well.eff.by.group[7,4]$effect.size)
    )),
    cbind(xf,"es"=c(
      abs(aaas_ad.eff.by.group[8,4]$effect.size),
      abs(aaas_ag.eff.by.group[8,4]$effect.size),
      abs(rathus.eff.by.group[8,4]$effect.size),
      abs(lsas_sum.eff.by.group[8,4]$effect.size),
      abs(gad_sum.eff.by.group[8,4]$effect.size),
      abs(phq_sum.eff.by.group[8,4]$effect.size),
      abs(well.eff.by.group[8,4]$effect.size)
    ))
  )

z <- t(y)

rownames(z) <- NULL

xx <- matrix(xresult(z,1),ncol=7)

colnames(xx) <- c("AAA-S Ad", "AAA-S Ag", "Rathus", "LSAS-SR", "GAD-7", "PHQ-9", "Välm.")

xeff = "ES"

descriptives.col.out <- cbind.data.frame(
  "Betingelse" = rep(c(
    paste(xG3, ", n = ", ll3, sep = ""),
    paste(xG1, ", n = ", ll1, sep = ""),
    paste(xG2, ", n = ", ll2, sep = "")
  ), each = 8),
  "Mättillfälle" = rep(c(
    rep(c(xT1), times = 2), rep(c(xT2), times = 3), rep(c(xT3), times = 3)
  ), times = 3),
  " " = rep(c(
    rep(c("M", "SD"), times = 2),
    paste(xeff),
    rep(c("M", "SD"), times = 1),
    paste(xeff)
  ), times = 3),
  xx
)

row_group_label_fonts <- list(
list(bold = F, italic = F),
list(bold = F, italic = T)
)

svkable(descriptives.col.out, caption = "(ref:descriptives)", align="llrccccccc", escape=F) %>%
  column_spec(1:3, width = "1em") %>%
  collapse_rows(1:3, latex_hline = "major", valign = "middle", row_group_label_position = "stack", row_group_label_fonts = row_group_label_fonts) %>%
  add_header_above(c(" " = 3, "Primära utfallsmått" = 2, "Sekundära utfallsmått" = 5))

```

## Flernivåanalysresultat

Vid visuell granskning av diagnostiska plottar av observerad data fann vi inga brott mot de villkor som behöver uppfyllas för flernivåanalys. Se tabell \@ref(tab:descriptives) för en sammanställning av predicerade medelvärden, standardavvikelser och effektstorlekar för flernivåanalys-modellerna för utfallsmåtten. Estimat av intercept och regressionskoefficienter för de olika primära och sekundära utfallsmåtten sammanfattas i tabell \@ref(stargazertab). Intercept och lutningskoefficienter som anges i tabellen för respektive utfallsmått kan läggas in i regressionsformeln för att predicera utfall för alla kombinationer av grupptillhörighet och mättillfälle. 

Nedan följer marginalmedelvärden och parvisa jämförelser av dessa mellan grupperna och mättillfällena för de huvudsakliga utfallsmåtten i AAA-S, som de har predicerats för deltagarna i respektive flernivåmodell.

```{r stargazer, results=F, eval=T}

options(OutDec= ".")

# https://cran.r-project.org/web/packages/stargazer/vignettes/stargazer.pdf
# NB! We're using stargazer-booktabs to get prettier LaTeX table output

scalenames = c("AAA-S Ad", "AAA-S Ag", "Rathus", "LSAS-SR", "GAD-7", "PHQ-9", "Välmåendef.")

labradorer <- c(
  xG1,
  xG2,
  xDur,
  xPost,
  paste(xG1, " -- ", xt2,sep=""),
  paste(xG2, " -- ", xt2,sep=""),
  paste(xG1, " -- ", xt3,sep=""),
  paste(xG2, " -- ", xt3,sep="")
)

stargazer::stargazer(
  aaas_ad.lmer, 
  aaas_ag.lmer, 
  rathus.lmer,
  lsas_sum.lmer,
  gad_sum.lmer,
  phq_sum.lmer,
  well.lmer,
  type = "latex",
  ci = T,
  intercept.bottom = F,
  single.row = F,
  model.numbers = F,
  header = F,
  decimal.mark = ',',
  digit.separator = ' ',
  ci.separator = ' ; ',
  digits = 1,
  covariate.labels = c("Intercept",labradorer),
  float.env = "sidewaystable",
  #omit.stat = c("aic","bic","ll"),
  keep.stat= c("n"),
  dep.var.caption = "Utfallsmått/flernivåanalys",
  column.labels = c("Primära utfallsmått","Sekundära utfallsmått"),
  column.separate = c(2,5),
  dep.var.labels = scalenames,
  notes.label = "Signifikansnivåer",
  label = "stargazertab",
  title = "En sammanställning av estimat av intercept och regressionskoefficienter för respektive flernivåanalys av de primära och sekundära utfallsmåtten.",
  out = "stargazer.tex"
)

# Search and replace
system("sed -i 's/Observations/Antal observationer/g' stargazer.tex", wait = T)

```

```{r child = 'stargazer.tex', results='asis'}
```

## Skillnader i effekt på konstruktiv och aggressiv självhävdelse mellan `r xg3`--`r xg1` respektive `r xg3`--`r xg2`

Vi var huvudsakligen intresserade av hur effekten av deltagande i grupperna `r xg1` och `r xg2` skilde sig från deltagande i `r xg3` med avseende på konstruktiv och aggressiv självhävdelse, fångade med utfallsmåtten AAA-S Adaptive respektive AAA-S Aggressive.

\pagebreak[3]

### Konstruktiv självhävdelse

#### `r xG3`--`r xg1` vid `r xt3`mätningen

Vi fann en högre medelpoäng på AAA-S Adaptive för gruppen `r xg1` (estimerat marginalmedelvärde [*M*] `r xresult(tidy(aaas_ad.emm.by.time)$estimate[8],1)`, 95\xspace % CI [`r xresult(tidy(aaas_ad.emm.by.time)$conf.low[8],1)` ; `r xresult(tidy(aaas_ad.emm.by.time)$conf.high[8],1)`]) än för gruppen `r xg3` (*M* `r xresult(tidy(aaas_ad.emm.by.time)$estimate[7],1)`, 95\xspace % CI [`r xresult(tidy(aaas_ad.emm.by.time)$conf.low[7],1)` ; `r xresult(tidy(aaas_ad.emm.by.time)$conf.high[7],1)`]) vid `r xt3`mätningen,
medelvärdesskillnad `r xresult(aaas_ad.emmpairs.by.time$estimate[7] * -1,1)`, $t$\(_{`r xresultT(aaas_ad.emmpairs.by.time$df[7],0)`}\) = `r xresult(aaas_ad.emmpairs.by.time$statistic[7],1)`; `r xpr(aaas_ad.emmpairs.by.time[["p.value"]][7])`; effektstorlek `r xresult(aaas_ad.eff.by.time$effect.size[7] * -1,1)`.

#### `r xG3`--`r xg2` vid `r xt3`mätningen

Vi fann också en tydligt högre medelpoäng på AAA-S Adaptive vid `r xt3`mätningen för gruppen `r xg2` (*M* `r xresult(tidy(aaas_ad.emm.by.time)$estimate[9],1)`, 95\xspace % CI [`r xresult(tidy(aaas_ad.emm.by.time)$conf.low[9],1)` ; `r xresult(tidy(aaas_ad.emm.by.time)$conf.high[9],1)`]) jämfört med gruppen `r xg3` (se *M* ovan),
medelvärdesskillnad `r xresult(aaas_ad.emmpairs.by.time$estimate[8] * -1,1)`, $t$\(_{`r xresultT(aaas_ad.emmpairs.by.time$df[8],0)`}\) = `r xresult(aaas_ad.emmpairs.by.time$statistic[8],1)`; `r xpr(aaas_ad.emmpairs.by.time[["p.value"]][8])`; effektstorlek `r xresult(aaas_ad.eff.by.time$effect.size[8] * -1,1)`.

(ref:emmeffad) Medelvärdesestimat (M) och effektstorlekar (ES) för AAA−S Adaptive. Etiketterna i figuren anger respektive effektstorlek för med prickade linjer indikerade parvisa jämförelser.

```{r effemmplotsad, dpi=196, fig.align="center", fig.cap='(ref:emmeffad)', fig.height=5, fig.width=5.5, cache = F, eval = T}

options(OutDec= ".")

# AAA-S Ad

# Name = c(
#   paste("ES ",aaas_ad.eff.by.group[2,1],"-",aaas_ad.eff.by.group[2,2],": ",format(round(aaas_ad.eff.by.group[2,4],2) * -1,decimal.mark=","),sep=""),
#   paste("ES ",aaas_ad.eff.by.group[5,1],"-",aaas_ad.eff.by.group[5,2],": ",format(round(aaas_ad.eff.by.group[5,4],2) * -1,decimal.mark=","),sep=""),
#   paste("ES ",aaas_ad.eff.by.group[8,1],"-",aaas_ad.eff.by.group[8,2],": ",format(round(aaas_ad.eff.by.group[8,4],2) * -1,decimal.mark=","),sep=""),
#   NA,
#   paste("ES ",aaas_ad.eff.by.time[4,1],"-",aaas_ad.eff.by.time[4,2],": ",format(round(aaas_ad.eff.by.time[4,4],2) * -1,decimal.mark=","),sep=""),
#   paste("ES ",aaas_ad.eff.by.time[5,1],"-",aaas_ad.eff.by.time[5,2],": ",format(round(aaas_ad.eff.by.time[5,4],2) * -1,decimal.mark=","),sep=""),
#   NA,
#   paste("ES ",aaas_ad.eff.by.time[7,1],"-",aaas_ad.eff.by.time[7,2],": ",format(round(aaas_ad.eff.by.time[7,4],2) * -1,decimal.mark=","),sep=""),
#   paste("ES ",aaas_ad.eff.by.time[8,1],"-",aaas_ad.eff.by.time[8,2],": ",format(round(aaas_ad.eff.by.time[8,4],2) * -1,decimal.mark=","),sep="")
# )

Name = c(
  paste("ES ",xresultT(aaas_ad.eff.by.group[2,4]$effect.size * -1,1),sep=""),
  paste("ES ",xresultT(aaas_ad.eff.by.group[5,4]$effect.size * -1,1),sep=""),
  paste("ES ",xresultT(aaas_ad.eff.by.group[8,4]$effect.size * -1,1),sep=""),
  NA,
  paste("ES ",xresultT(aaas_ad.eff.by.time[4,4]$effect.size * -1,1),sep=""),
  paste("ES ",xresultT(aaas_ad.eff.by.time[5,4]$effect.size * -1,1),sep=""),
  NA,
  paste("ES ",xresultT(aaas_ad.eff.by.time[7,4]$effect.size * -1,1),sep=""),
  paste("ES ",xresultT(aaas_ad.eff.by.time[8,4]$effect.size * -1,1),sep="")
)

Nudge_x = c(0.25,0.2,0.34,0,-0.16,0.09,0,-0.2,0.105) * 1.2
Nudge_y = c(-0.17,1.75,0.315,0,-1.45,-2.3,0,-2.1,-2.6) * 2

aaas_ad.emm.plot <- plot(ggemmeans(aaas_ad.lmer, terms = c("time", "group")), connect.lines = TRUE, colors = "bw", line.size=0.4) + labs(x = "Tid", y = "M", shape = "Grupp", title = element_blank()) + theme(legend.position = "bottom") + 
  scale_shape_manual(values = c(0,1,2)) +
  scale_color_ordinal()

# aaas_ad.emm.plot.X <- 
#   plot(ggemmeans(aaas_ad.lmer, terms = c("time", "group")), connect.lines = TRUE) + labs(x = "Tid", y = "M", colour = "Grupp:", title = element_blank()) + theme(legend.position = "bottom")

#,arrow = arrow(length = unit(0.05, "npc"))
ad1 <- aaas_ad.emm.plot + 
  geom_curve(aes(x = 2.9, y = aaas_ad.emm.plot$data[2]$predicted[7], xend = 3.1, yend = aaas_ad.emm.plot$data[2]$predicted[9]), color = "#999999", size = 0.25, linetype = "dotted", curvature = 0.4) +
  geom_curve(aes(x = 2.9, y = aaas_ad.emm.plot$data[2]$predicted[7], xend = 3, yend = aaas_ad.emm.plot$data[2]$predicted[8]), color = "#999999", size = 0.25, linetype = "dotted", curvature = -0.4) +
  #geom_curve(aes(x = 1.9, y = aaas_ad.emm.plot$data[2]$predicted[4], xend = 2.1, yend = aaas_ad.emm.plot$data[2]$predicted[6]), color = "#999999", size = 0.25, linetype = "dotted", curvature = 0.5) +
  geom_curve(aes(x = 1.9, y = aaas_ad.emm.plot$data[2]$predicted[4], xend = 2, yend = aaas_ad.emm.plot$data[2]$predicted[5]), color = "#999999", size = 0.25, linetype = "dotted", curvature = -0.4) + 
  geom_curve(aes(x = 1.9, y = aaas_ad.emm.plot$data[2]$predicted[4], xend = 2.1, yend = aaas_ad.emm.plot$data[2]$predicted[6]), color = "#999999", size = 0.25, linetype = "dotted", curvature = 0.4) + 
  geom_curve(aes(x = 1, y = aaas_ad.emm.plot$data[2]$predicted[2], xend = 3, yend = aaas_ad.emm.plot$data[2]$predicted[8]), color = "#999999", size = 0.25, linetype = "dotted", curvature = -0.4) + 
  geom_curve(aes(x = 1.1, y = aaas_ad.emm.plot$data[2]$predicted[3], xend = 3.1, yend = aaas_ad.emm.plot$data[2]$predicted[9]), color = "#999999", size = 0.25, linetype = "dotted", curvature = 0.12) + 
  geom_curve(aes(x = 0.9, y = aaas_ad.emm.plot$data[2]$predicted[1], xend = 2.9, yend = aaas_ad.emm.plot$data[2]$predicted[7]), color = "#999999", size = 0.25, linetype = "dotted", curvature = 0.16) + 
  geom_label(aes(label=Name),color="black", fill="white", nudge_x = Nudge_x, nudge_y = Nudge_y,size=2.5,na.rm=TRUE)

ad1

options(OutDec= ",")

```

#### Behandlingseffekt mellan behandlingsstart och `r xt3`mätning

För både gruppen `r xg1` och gruppen `r xg2` fann vi en klar förbättring mellan behandlingsstart och `r xt3`mätning, medelvärdesskillnad `r xresult(aaas_ad.emmpairs.by.group$estimate[5] * -1,1)`, $t$\(_{`r xresultT(aaas_ad.emmpairs.by.group$df[5],0)`}\) = `r xresult(aaas_ad.emmpairs.by.group$statistic[5] * -1,1)`; `r xpr(aaas_ad.emmpairs.by.group[["p.value"]][5])`; effektstorlek `r xresult(aaas_ad.eff.by.group$effect.size[5] * -1,1)` respektive medelvärdesskillnad `r xresult(aaas_ad.emmpairs.by.group$estimate[8] * -1,1)`, $t$\(_{`r xresultT(aaas_ad.emmpairs.by.group$df[8],0)`}\) = `r xresult(aaas_ad.emmpairs.by.group$statistic[8],1)`; `r xpr(aaas_ad.emmpairs.by.group[["p.value"]][8])`; effektstorlek `r xresult(aaas_ad.eff.by.group$effect.size[8] * -1,1)`.

Deltagarna i de båda behandlingsbetingelserna hade efter fullgången behandling förbättrats avsevärt med avseende på graden av konstruktiv självhävdelse, i jämförelse med `r xg3`. Effekten var påtaglig redan vid mittenmätningen för båda grupperna. Även förbättringen mellan behandlingsstart och `r xt3`mätningen var för båda grupperna betydande. Se figur \@ref(fig:effemmplotsad) för en visualisering av resultaten. \xstartnew I flernivåanalysen konstaterar vi att `r xresult(performance::icc(aaas_ad.lmer)$ICC_adjusted * 100,0)`\xspace % av *random*-effekt-variansen i utfallsmåttet AAA-S Adaptive mellan mättidpunkterna förklaras av individuella faktorer, återstoden kan antas vara mät- eller slumpfel. Om också variansen av fixa effekter inkluderas är andelen `r xresult(performance::icc(aaas_ad.lmer)$ICC_conditional * 100,0)`\xspace %, det vill säga mer än hälften av den totala variansen.\xstopnew

(ref:emmeffag) Medelvärdesestimat (M) och effektstorlekar (ES) för AAA-S Aggressive. Etiketterna i figuren anger respektive effektstorlek för med prickade linjer indikerade parvisa jämförelser.

```{r effemmplotsag, dpi=196, fig.align="center", fig.cap='(ref:emmeffag)', fig.height=5, fig.width=5.5, cache = F, eval = T}

options(OutDec= ".")

# AAA-S Ag

Name = c(
  paste("ES ",xresultT(aaas_ag.eff.by.group[2,4]$effect.size * -1,1),sep=""),
  paste("ES ",xresultT(aaas_ag.eff.by.group[5,4]$effect.size * -1,1),sep=""),
  paste("ES ",xresultT(aaas_ag.eff.by.group[8,4]$effect.size * -1,1),sep=""),
  NA,
  paste("ES ",xresultT(aaas_ag.eff.by.time[4,4]$effect.size * -1,1),sep=""),
  paste("ES ",xresultT(aaas_ag.eff.by.time[5,4]$effect.size * -1,1),sep=""),
  #NA,
  NA,
  paste("ES ",xresultT(aaas_ag.eff.by.time[7,4]$effect.size * -1,1),sep=""),
  paste("ES ",xresultT(aaas_ag.eff.by.time[8,4]$effect.size * -1,1),sep="")
)
Nudge_x = c(0.25,0.22,0.35,0,-0.16,0.065,0,-0.2,0.1) * 1.2
Nudge_y = c(-0.22,0.65,-0.07,0,-0.9,-1.1,0,-1.35,-1.4) * 2

# (aaas_ag.bw <- plot(ggemmeans(aaas_ag.lmer, terms = c("time", "group")), connect.lines = TRUE, colors = "bw") + labs(x = "Tid", y = "M", shape = "Grupp", title = element_blank()) + theme(legend.position = "bottom") + scale_linetype_manual(values = 1:3))

aaas_ag.emm.plot <- plot(ggemmeans(aaas_ag.lmer, terms = c("time", "group")), connect.lines = TRUE, colors = "bw", line.size=0.4) + labs(x = "Tid", y = "Estimerat medelvärde", shape = "Grupp", title = element_blank()) + theme(legend.position = "bottom") + 
  scale_shape_manual(values = c(0,1,2)) +
  scale_color_ordinal()

# aaas_ag.emm.plotX <- 
#   plot(ggemmeans(aaas_ag.lmer, terms = c("time", "group")), connect.lines = TRUE) + labs(x = "Tid", y = "M", colour = "Grupp:", title = element_blank()) + theme(legend.position = "bottom")

ag1 <- aaas_ag.emm.plot + 
  geom_curve(aes(x = 2.9, y = aaas_ag.emm.plot$data[2]$predicted[7], xend = 3.1, yend = aaas_ag.emm.plot$data[2]$predicted[9]), color = "#999999", size = 0.25, linetype = "dotted", curvature = 0.4) +
  geom_curve(aes(x = 2.9, y = aaas_ag.emm.plot$data[2]$predicted[7], xend = 3, yend = aaas_ag.emm.plot$data[2]$predicted[8]), color = "#999999", size = 0.25, linetype = "dotted", curvature = -0.4) +
  #geom_curve(aes(x = 1.9, y = aaas_ag.emm.plot$data[2]$predicted[4], xend = 2.1, yend = aaas_ag.emm.plot$data[2]$predicted[6]), color = "#999999", size = 0.25, linetype = "dotted", curvature = 0.5) +
  geom_curve(aes(x = 1.9, y = aaas_ag.emm.plot$data[2]$predicted[4], xend = 2, yend = aaas_ag.emm.plot$data[2]$predicted[5]), color = "#999999", size = 0.25, linetype = "dotted", curvature = -0.4) + 
  geom_curve(aes(x = 1.9, y = aaas_ag.emm.plot$data[2]$predicted[4], xend = 2.1, yend = aaas_ag.emm.plot$data[2]$predicted[6]), color = "#999999", size = 0.25, linetype = "dotted", curvature = 0.5) + 
  geom_curve(aes(x = 1, y = aaas_ag.emm.plot$data[2]$predicted[2], xend = 3, yend = aaas_ag.emm.plot$data[2]$predicted[8]), color = "#999999", size = 0.25, linetype = "dotted", curvature = -0.25) + 
  geom_curve(aes(x = 1.1, y = aaas_ag.emm.plot$data[2]$predicted[3], xend = 3.1, yend = aaas_ag.emm.plot$data[2]$predicted[9]), color = "#999999", size = 0.25, linetype = "dotted", curvature = 0.2) + 
  geom_curve(aes(x = 0.9, y = aaas_ag.emm.plot$data[2]$predicted[1], xend = 2.9, yend = aaas_ag.emm.plot$data[2]$predicted[7]), color = "#999999", size = 0.25, linetype = "dotted", curvature = 0.18) + 
  geom_label(aes(label=Name),color="black", fill="white", nudge_x = Nudge_x, nudge_y = Nudge_y,size=2.5,na.rm=TRUE)

ag1

options(OutDec= ".")

```

### Aggressiv självhävdelse

#### `r xG3`--`r xg1` vid `r xt3`mätningen

Precis som för konstruktiv självhävdelse hade gruppen `r xg1` en klart högre medelpoäng (*M* `r xresult(tidy(aaas_ag.emm.by.time)$estimate[8],1)`, 95\xspace % CI [`r xresult(tidy(aaas_ag.emm.by.time)$conf.low[8],1)` ; `r xresult(tidy(aaas_ag.emm.by.time)$conf.high[8],1)`]) på måttet för aggressiv självhävdelse, AAA-S Aggressive, än gruppen `r xg3` (*M* `r xresult(tidy(aaas_ag.emm.by.time)$estimate[7],1)`, 95\xspace % CI [`r xresult(tidy(aaas_ag.emm.by.time)$conf.low[7],1)` ; `r xresult(tidy(aaas_ag.emm.by.time)$conf.high[7],1)`]) vid `r xt3`mätningen,
medelvärdesskillnad `r xresult(aaas_ag.emmpairs.by.time$estimate[7] * -1,1)`, $t$\(_{`r xresultT(aaas_ag.emmpairs.by.time$df[7],0)`}\) = `r xresult(aaas_ag.emmpairs.by.time$statistic[7],1)`; `r xpr(aaas_ag.emmpairs.by.time$p.value[7])`; effektstorlek `r xresult(aaas_ag.eff.by.time$effect.size[7] * -1,1)`.

#### `r xG3`--`r xg2` vid `r xt3`mätningen

Vid `r xt3`mätningen fann vi också att medelpoängen för `r xg2`sgruppen (*M* `r xresult(tidy(aaas_ag.emm.by.time)$estimate[9],1)`, 95\xspace % CI [`r xresult(tidy(aaas_ag.emm.by.time)$conf.low[9],1)` ; `r xresult(tidy(aaas_ag.emm.by.time)$conf.high[9],1)`]) var högre i jämförelse med gruppen `r xg3` (se *M* ovan). Skillnaden var `r xresult(aaas_ag.emmpairs.by.time$estimate[8] * -1,1)`, $t$\(_{`r xresultT(aaas_ag.emmpairs.by.time$df[8],0)`}\) = `r xresult(aaas_ag.emmpairs.by.time$statistic[8],1)`; `r xpr(aaas_ag.emmpairs.by.time$p.value[8])`; effektstorlek `r xresult(aaas_ag.eff.by.time$effect.size[8] * -1,1)`.

#### Behandlingseffekt mellan behandlingsstart och `r xt3`mätning

För båda grupperna `r xg1` och `r xg2` fann vi en signifikant höjning mellan tidpunkterna för behandlingsstart och `r xt3`mätning. För `r xg1`sgruppen var medelvärdesskillnaden `r xresult(aaas_ag.emmpairs.by.group$estimate[5] * -1,1)`, $t$\(_{`r xresultT(aaas_ag.emmpairs.by.group$df[5],0)`}\) = `r xresult(aaas_ag.emmpairs.by.group$statistic[5],1)`; `r xpr(aaas_ag.emmpairs.by.group$p.value[5])`; effektstorlek `r xresult(aaas_ag.eff.by.group$effect.size[5] * -1,1)`, för `r xg2`sgruppen var den `r xresult(aaas_ag.emmpairs.by.group$estimate[8] * -1,1)`, $t$\(_{`r xresultT(aaas_ag.emmpairs.by.group$df[8],0)`}\) = `r xresult(aaas_ag.emmpairs.by.group$statistic[8],1)`; `r xpr(aaas_ag.emmpairs.by.group$p.value[8])`; effektstorlek `r xresult(aaas_ag.eff.by.group$effect.size[8] * -1,1)`.

Det är notabelt att medelvärdet för gruppen `r xg2` var lägre än för gruppen `r xg1`, som inte fick något behandlarstöd, vid båda tidpunkterna. Skillnaden är dock ej signifikant. Båda behandlingsbetingelserna uppvisar en höjning av graden av aggressiv självhävdelse, i jämförelse med `r xg3`. Effekten var signifikant vid mittenmätningen för gruppen `r xg1` (men inte för gruppen `r xg2`). Även höjningen av aggressiv självhävdelse mellan behandlingsstart och `r xt3`mätningen var för båda grupperna signifikant. Figur \@ref(fig:effemmplotsag) ger en visualisering av resultaten. \xstartnew `r xresult(performance::icc(aaas_ag.lmer)$ICC_adjusted * 100,0)`\xspace % av *random*-effekt-variansen på AAA-S Aggressive kan förklaras av individuella faktorer; `r xresult(performance::icc(aaas_ag.lmer)$ICC_conditional * 100,0)`\xspace % av den totala variansen kan förklaras av individuella faktorer -- drygt två tredjedelar, således.\xstopnew

```{r attrition, eval = F}

# Who has taken the post survey?
# Rathus is the first presented questionnaire in the battery
completers <- as.factor(ifelse(!is.na(r2.wide.data$post_rathus),1,0))

# Response scales
anova(lm(r2.wide.data$pre_aaas_ad ~ completers * r2.wide.data$group))
anova(lm(r2.wide.data$pre_aaas_ag ~ completers * r2.wide.data$group))
anova(lm(r2.wide.data$pre_rathus ~ completers * r2.wide.data$group))
anova(lm(r2.wide.data$pre_lsas_sum ~ completers * r2.wide.data$group))
anova(lm(r2.wide.data$pre_gad_sum ~ completers * r2.wide.data$group))
anova(lm(r2.wide.data$pre_phq_sum ~ completers * r2.wide.data$group))
anova(lm(r2.wide.data$pre_well ~ completers * r2.wide.data$group))
# All non-significant

# Sociodemographics
chisq.test(r2.wide.data$Demografi.Kon, completers)
kruskal.test(r2.wide.data$Demografi.Alder, completers)
kruskal.test(r2.wide.data$Demografi.Civilstand, completers)
kruskal.test(r2.wide.data$Demografi.Utbildning, completers)
kruskal.test(r2.wide.data$Demografi.Sysselsattning, completers)
chisq.test(r2.wide.data$Demografi.Psykofarmaka, completers)
kruskal.test(r2.wide.data$Demografi.PsykofarmakaVad, completers)
chisq.test(r2.wide.data$Demografi.PsykoBehandling, completers)
# All non-significant

```

## Skillnad i effekt på konstruktiv självhävdelse mellan `r xg1`--`r xg2`

Vi var även intresserade av om det fanns någon skillnad (i endera riktning) i effekt mellan gruppen `r xg1` och gruppen `r xg2` med avseende på konstruktiv självhävdelse (det vill säga med utfallsmåttet AAA-S Adaptive).

Vi fann ingen skillnad i utfall med AAA-S Adaptive vid `r xt3`mätningen mellan gruppen `r xg1` och gruppen `r xg2`. Vi fann inte heller någon skillnad i effekt vid `r xt2`mätningen. Skillnaden i konstruktiv självhävdelse vid `r xt3`mätningen är försumbar mellan de som fått behandlarstöd och de som har fått klara sig på egen hand.

### Bortfallsanalys 

Med oberoende variansanalys fann vi inga signifikanta skillnader på någon av förmätningspoängen för utfallsmåtten mellan de deltagare som genomförde eftermätningen ($n$\xspace =\xspace `r length(which(!is.na(r2.wide.data$post_rathus)))`) och de som inte gjorde det ($n$\xspace =\xspace `r length(which(is.na(r2.wide.data$post_rathus)))`) i de olika grupperna. Med Pearsons $\chi^2$-test och Kruskal-Wallis $\chi^2$-test fann vi inte heller några signifikanta skillnader i svaren på de sociodemografiska frågorna mellan de som hade svarat och de som inte hade svarat på eftermätningen.

# Diskussion

Denna studie hade som syfte att utvärdera effekten av ett åtta veckor långt självhjälpsprogram för att förbättra individers konstruktiva självhävdelse. Programmet administrerades via en internetbaserad plattform. Studien genomfördes med en randomiserad och kontrollerad design. Interventionen byggde till stora delar på självhjälpsmaterialet *Assert Yourself* [@michel2008] och inkluderade bland annat inslag av psykoedukation, beteendeexperiment, avslappningsövningar, vidmakthållandeplanering och återfallsprevention. En tredjedel av deltagarna fick tillgång till programmet utan behandlarstöd, en tredjedel fick tillgång till programmet med behandlarstöd och en tredjedel var en väntelistebetingad kontrollgrupp. Vi konstaterade att tillgång till behandlingsmaterialet gav bättre resultat än att vara placerad på väntelista. Vi fann däremot ingen skillnad i utfallet mellan gruppen med behandlarstöd och gruppen utan behandlarstöd. Vi fann även en  signifikant skillnad i andelen deltagare i respektive grupp som hade förbättrats reliabelt och till kliniskt signifikant nivå på delskalan AAA-S Adaptive.

<!-- ## Resultatdiskussion -->

### Deltagande i behandlingsprogrammet ger stor effekt på konstruktiv självhävdelse

Behandlingsprogrammet har varit framgångsrikt. Deltagarna i *Respekt i kvadrat* har oavsett gren efter fullgången behandling förbättrats avsevärt med avseende på graden av konstruktiv självhävdelse i jämförelse med gruppen `r xg3`. Effektstorleken var för AAA-S Adaptive påtaglig redan vid mittenmätningen för båda grupperna, för väntelista−självhjälp var den 0,81 och för väntelista−behandlarstöd var den 0,83. Vid eftermätningen var effektstorleken för väntelista−självhjälp 1,01 och för väntelista−behandlarstöd 0,93. Även effekten mellan behandlingsstart och `r xt3`mätningen var inom båda grupperna betydande, med en effektstyrka på 0,96 för gruppen behandlarstöd och med en effektstyrka på 1,02 för gruppen självhjälp (se även figur \@ref(fig:effemmplotsad)). Effektstorlekarna kan enligt Cohen's klassificering benämnas som 'stora' och ligger väl i linje med tidigare funna effektstorlekar för KBT, både för internetterapi och traditionell psykoterapi ansikte mot ansikte. Dessa resultat bekräftas av att andelen personer som vid eftermätningsstillfället uppnåt klinisk signifikans-status och dessutom har genomgått en reliabel förändring under loppet av programmet var signifikant större för både grupperna `r xg1` (18\xspace %) och `r xg2` (17\xspace %) än för väntelistan (1\xspace %). Det sekundära utfallsmåttet av konstruktiv självhävdelse, Rathus, visar på en ännu starkare förbättringstrend hos både `r xg1` (21\xspace %) och `r xg2` (33\xspace %) jämfört med väntelistan (3\xspace %).

Skattningarna på AAA-S Aggressive ökade över tid på ungefär samma sätt som skattningarna för AAA-S Adaptive, om än något mindre. Utifrån konceptualiseringen av konstruktiv, aggressiv och passiv självhävdelse som studien bygger på (se figur \@ref(fig:assertiveness)) är det svårt att tolka resultatet för AAA-S Aggressive, eftersom aggressiv självhävdelse i en idiografisk fallformulering för en individ lika gärna kan vara ett underskott som ett överskott, som @Mitamura2018 konstaterar. Tolkningen kompliceras ytterligare av att många deltagare förmodlingen för sig själva likställer konstruktiv självhävdelse med aggressiv självhävdelse. Att effektstyrkan för måttet AAA-S Aggressive är större i självhjälpsgruppen (0,6) än behandlarstödsgruppen (0,4) skulle kunna tyda på det i ljuset av att det för vissa av deltagarna i behandlingsgruppen var ett behandlingsmål att utveckla förmågan att diskriminera mellan aggressiv och konstruktiv självhävdelse.

Sammanblandningen av måtten kan hänga samman med det sample som sökt sig till behandlingsprogramet. Samplet för studien hade ett medelvärde på skalan för social ångest, LSAS-SR, på *M* = 49, som enligt normerna med en knapp standardavvikelse överskrider gränsen för klinisk bedömning av "trolig social fobi", *M* = 30 [@Fresco2001]. Om hypotesen stämmer att studiens deltagare själva upplever att de har underskott av både konstruktiv och aggressiv självhävdelse kan en ökning av aggressiv självhävdelse uppfattas som eftersträvansvärt för en stor del av deltagarna. I framtida studier om konstruktiv självhävdelse vore det fördelaktigt att vid screening klassificera deltagarna utifrån huvudsaklig sökorsak och målsättning. Det skulle ge möjligheten till att se hur grupper av individer med olika sorters självupplevda brister i konstruktivt självhävdande (exempelvis grupperna "alltför aggressivt självhävdande" och "alltför passivt självhävdande") tar till sig behandlingen.

### Behandlarstöd och självhjälp gav samma resultat

Vid deltagande i *Respekt i kvadrat* spelar det ingen roll om man arbetar på egen hand eller får guidning av en behandlare under de åtta veckor som programmet pågår. Skillnaden i förändring av grad av konstruktiv självhävdelse mellan grupperna `r xg1` och `r xg2` var statistiskt försumbar. Vi fann inte heller någon skillnad i effekt vid `r xt2`mätningen. Fyndet överensstämmer med resultaten från @Samuelsson2018 som undersökte ett KBT-självhjälpsmaterial -- med eller utan behandlarstöd -- för par med relationsproblem. I en metanalys noterar @Baumeister2014a att terapeutstödda interventioner på aggregerad nivå har bättre effekt än enbart självhjälpsmaterial, men också att skillnaden är mindre än vad som har rapporterats tidigare. Andra tidigare studier rapporterar också liknande utfall -- det vill säga att både gruppen med och gruppen utan behandlarstöd gör framsteg, men utan markant skillnad mellan grupperna [se bland annat @Berger2011; @Ivanova2016; @Rozental2015]. För framtida studier vore det intressant att undersöka vilka de verksamma effekterna av behandlarstöd är och vad som kan göras för att maximera dessa komponenters inverkan på behandlingsutfallet. 

Det finns många faktorer som avgör om en intervention ska ges med eller utan stöd, bland dem ekonomiska hänsyn och tillgänglighet. Huruvida avsaknaden av skillnad i effekt för de båda behandlingsgrenarna av *Respekt i kvadrat* beror på terapeuteffekter, takeffekter av materialet eller andra interventionsbundna faktorer går inte att avgöra med vägledning av den utförda analysen. Vi nöjer oss här med att konstatera att de goda utfallen för de båda behandlingsgrenarna bekräftar att programmet *Respekt i kvadrat* är verksamt för ökning av grad av konstruktiv självhävdelse och att den stora effekten i självhjälpsgruppen är ett gott tecken på att materialet kan komma till nytta som självhjälpsmaterial.

\xstartnew

### Individuella faktorer spelar stor roll för utfall

Vi konstaterade att av *random*-variansen så bestod `r xresult(performance::icc(aaas_ad.lmer)$ICC_adjusted * 100,0)`\xspace % för utfallsmåttet \mbox{AAA-S} Adaptive av individuella skillnader. För utfallsmåttet \mbox{AAA-S} Aggressive var de individuella bidragen till *random*-variansen `r xresult(performance::icc(aaas_ag.lmer)$ICC_adjusted * 100,0)`\xspace %. Det betyder att individernas svar på de upprepade mätningarna är starkt korrelerade. Av det drar vi slutsatserna att utfall i behandlingsprogrammet *Respekt i kvadrat* till mycket stor del beror på individuella förutsättningar -- vilket i och för sig inte är särskilt förvånande. Dessa *random*-effekter kan spekulativt hänga samman med generell grad av emotionellt undvikande, tillgänglig tid för medverkan och andra variabler som inte kontrolleras i studiedesignen. Bland dem ingår också interaktionseffekter med tilldelad behandlare, exempelvis kvalitet på samarbetsalliansen kring utförandet uppgifterna i programmet.

\xstopnew

### Metodologiska styrkor och förbättringsmöjligheter

\xstartnew

#### Metoder för att bättre kontrollera *random*-effekter

För att bättre kunna kontrollera för individkopplade bidrag till behandlingsutfall kan uppföljande studier med fördel inkludera fler sätt att mäta individrelaterade variabler än vad den här studien har gjort, till exempel med veckovisa frågor om hur mycket tid deltagarna har haft till förfogande för deltagande. Sådana fixa variabler kan sedan anges som kovariat i analysen. Den del av *random*-variansen som har med behandlareffekter att göra kan i framtida studier undersökas genom tillägg av en tredje *random*-nivå i flernivåanalysen (tidpunkter nästlade i individer nästlade i behandlare), förutsatt att tillräcklig power går ett erhålla. Det kan också ge mer tillförlitliga uppskattningar av behandlingsprogrammets effekt [@Wampold2000; @Baldwin2011a; @Almlv2011; @Hesser2015].

\xstopnew

#### För- och nackdelar med väntelista som kontrollbetingelse

I denna studie placerades en tredjedel av deltagarna på en väntelista. En risk med användandet av väntelista är att de deltagare som tilldelas väntelistan försämras under behandlingens gång -- något som @Cuijpers2016b listar som en av de universalknep som kan användas av den forskare som vill hitta falska positiva resultat. I en meta-analys från 2017 konstaterade @Rozental2017a att över 15\xspace % av de som tilldelas betingelsen väntelista i I-KBT-studier försämras, jämfört med cirka 6\xspace % av de som genomgick behandlingen. Detta kan även leda till att en behandlings eventuella effekt överskattas. Ur teoretisk synpunkt hade det varit bättre att tilldela kontrollgruppen en aktiv betingelse, exempelvis tillgång till ett diskussionsforum utan behandlingsinslag. I den aktuella studien försämrades dock ingen deltagare signifikant från för- till eftermätningen, varken i väntelistan eller i någon av de andra betingelserna. Hur det faktum att covid-19-smittan bröt ut i Sverige en bit in i programmet i början på mars 2020 är svårt att säga, men genom randomseringen till två behandlingsgrupper och väntelista erhölls full kontroll för händelseutvecklingen; den påverkan den har haft på deltagarna antas vara densamma i alla betingelser.

<!-- Randomisering av kontrollgruppen till väntlistebetingelse är ett effektivt för att kontrollera för inverkan av händelser i omvärlden som kan påverka studiens deltagare och därmed studiens resultat. Ungefär mitt under behandlingen för grupperna `r xg1` och `r xg2`, kring tilldelningarna av modul 4--5, tog spridningen av viruset covid-19 fart i Sverige. Vi kan anta att effekterna av pandemin har haft olika slags effekter i dagliga rutiner och i fysiskt och psykiskt mående för studiens deltagare. Hade vår  kontrollgrupp haft en annan betingelse än väntelista hade det varit svårt att konstatera vad i deras resultat som var påverkat av betingelsen i fråga, och vad i resultatet som berodde på covid-19s spridning i Sverige. I och med att vår studies kontrollgrupp var tilldelade en väntelista kan vi vara säkra på tillförlitligheten i den behandlingseffekt mellan grupperna som vi har konstaterat.  -->

#### Validerade skattningsskalor ger bättre träffsäkerhet

En potentiell brist i studien är att de nyligen översatta versionerna av självskattningsformulären AAA-S [@Thompson2011] och Rathus [@Rathus1973] varken är validerade med originalskalorna som kriterium eller har svenska normer. Översättningen är inte heller fullt ut kvalitetssäkrad, exempelvis genom fram-och-tillbaka-översättning i linje med metoder utvecklade av @Beaton2000 eller @Jones2001. Icke-klinisk normdata är hämtad från student-sample 1 från @Thompson2011 både för AAA-S och Rathus. Det är en fördel att båda skalor använder normer från samma grupp; det gör resultaten enklare går att relatera till varandra. \xstartnew Vid kontroll av intern reliabiltet för de översatta skalorna fann vi mycket god och med normer överensstämmande Cronbach's $\alpha$ för AAA-S Adaptive och Rathus och tillfredsställande men jämfört med normer något lägre Cronbach's $\alpha$ för AAA-S Aggressive. Det skulle till exempel kunna betyda att frågorna för subskalan som mäter aggressivitet behöver ses över i den svenska översättningen av AAA-S.\xstopnew

Data från föreliggande studie skulle potentiellt kunna användas för att vidareutveckla och validera de svensköversatta skalorna i en uppföljande studie med ett breddat sample med större spridning med avseende på exempelvis social fobi mätt med LSAS-SR. Ett dilemma är dock att båda översättningar på en och samma gång är icke-validerade och idealiska kriterier för varandras validering; det saknas tyvärr vedertagna skalor i litteraturen för *assertiveness* utöver Rathus och AAA-S. 

<!-- Som nämnt tidigare hade vårt sample höga skattningar på självskattningsformuläret LSAS-SR, som screenar för social fobi.  Vi vet också med oss att emotionellt undvikande är vanligt hos personer som upplever socialfobiska besvär [@Campbell-Sills2006; @Gross2003; @Hayes1996] och att emotionellt undvikande leder till sämre behandlingsresultat [@DeCastella2015]. Det hade troligen varit fördelaktigt för föreliggande studie att inkludera ett mätinstrument för emotionellt undvikande. Det hade gett möjligheten till att utvärdera om en individs resultat i *Respekt i kvadrat* påverkas av hens användande av emotionellt undvikande. Förslagsvis kan framtida studier undersöka sambandet mellan emotionellt undvikande och tränande i konstruktivt självhävdande.  -->

#### Uppföljningsmätning av deltagarna ger mer tillförlitliga effektestimat

På grund av tidsbegränsningar fanns inga möjligheter att göra en uppföljningsmätning inom ramen för den här studien. Det gör det svårare att avgöra hur behandlingsprogrammet har påverkat deltagarnas mående och konstruktiva självhävdande över tid. Forskning indikerar att framsteg gjorda under KBT-behandling i stor utsträckning bibehålls och till och med förstärkas över tid [@Bandelow2018]. \xstartnew Skälet till att behandlingseffekten kan dröja är att inhibitorisk inlärning sker över längre tidsperioder. Minskning av ångest på kort sikt predicerar inte symtomlindring på längre sikt sikt och höga ångestnivåer under exponering predicerar inte dåliga behandlingsutfall. Det bästa indexet för framgång i terapi är inte observerad minskning av ångest i det korta tidsintervallet (under en exponering, en session eller kanske ens en behandling) utan konstaterad ångestminskning vid uppföljningsmätningstillfället, exempelvis efter 6 eller 12 månader [@Craske2008].\xstopnew

#### Ett mer varierat sample ger bättre generaliseringspotential

Genom en *a priori*-beräkning av samplestorleken har vi försäkrat oss om att samplestorleken ger goda möjligheter att generalisera resultaten till populationen i stort. Dock har generaliserbarheten av resultaten kraftigt försämrats på grund av själva rekryteringsförfarandet. Med nästintill 90\xspace % kvinnor i samplet var könsfördelningen ytterst ojämn. Denna ojämna fördelning går troligen att tillskriva flera orsaker. Kvinnor rapporterar mer oro, änglsan och ångest än män [@Socialstyrelsen2004] vilket skulle kunna göra kvinnor mer benägna än män att söka hjälp. Utöver detta tenderar män överlag i lägre utsträckning söka vård än kvinnor även när män och kvinnor upplever liknande symtom [@Galdas2005]. Kvinnor tenderar också att i större grad än män delta i forskningsstudier. I metaanalysen @Rozental2017a konstateras att 62\xspace % av deltagarna i alla inkluderade studier var kvinnor. För den aktuella studien är den främsta orsaken till det snedvridna samplet rekryteringsförfarandet med annonsering i sociala medier. Vid kontroll i efterhand har det visats sig att den algoritmstyrda annonsvisningen till mer än 85\xspace % riktades till kvinnor och till ungefär 60\xspace % till personer i åldersspannet 35--54 år. Samplet är också snedvridet med avseende på utbildningsnivå: 80\xspace % har avslutade eller pågående universitetsstudier jämfört med 43\xspace % av Sveriges befolkning [@SCB2020]. Vilken påverkan den automatiserade annonsvisningen har haft på andra faktorer, exempelvis grad av social ångest, går inte att utläsa. För den aktuella studien innebär rekryteringsförfarandet att samplet med sin begränsade spridning inte har matchat den operationalisering av begreppen konstruktiv, passiv och aggressiv självhävdelse som *Respekt i kvadrat* utgår från.

\xstartnew

#### Jämförelser med etablerade behandlingar kan avgöra konstruktets validitet

Det går också att vända på perspektivet och snäva av samplet helt medvetet i en uppföljningsstudie: Det vore intressant att undersöka effekten av interventionen *Respekt i kvadrat* och det transdiagnostiska konstruktet \'konstruktiv självhävdelse\' i grupper som är tydligt definierade med etablerade diagnosverktyg. En sådan uppföljningsstudie skulle kunna spetsa in sig på de syndromalt inriktade utfallsmått som har använts i de här studien och komplettera med andra mått, exempelvis för emotionellt undvikande, stress och kvalitet i nära relationer. 

Vi konstaterar att effektstyrkorna mellan tidpunkterna förmätning och eftermätning för måtten för social ångest (LSAS-SR; ES = 0,6 i båda behandlingsgrupper), generaliserat ångestsyndrom (GAD-7; ES = 0,5 respektive 0,7 i självhjälps- och behandlarstödsgrupp) och allmänt mående (Välmåendeformuläret, ES = 0,7 i båda grupper) enligt Cohen's klassifikation kan betraktas som "stora", och effektstyrkorna för måttet för depression (PHQ-9; ES = 0,4 i båda grupper) som "måttliga". Det verkar alltså som att det transdiagnostiska konstruktet *assertiveness* är relevant för flera olika psykiatriska syndrom och tillstånd. Om resurserna vore obegränsade skulle det också vara intressant att i uppföljningsstudier jämföra effekten av den transdiagnostiska interventionen med etablerade *treatment as usual*-behandlingar (exempelvis etablerad KBT-behandling vid social ångest, paniksyndrom, depression och stressyndrom). Det skulle ge möjlighet att tydligare säga något om eventuella för- och nackdelar med användandet av det transdiagnostiska begreppet *konstruktiv självhävdelse* som mål för behandling för dessa grupper.

#### Resultaten kan antas vara ekologiskt valida för internetadministration

En uppenbar fördel med studier av internetbaserade interventioner är att de ur deltagarsynpunkt skiljer sig mycket lite från rutinmässig administration av internetterapi i kliniska sammanhang. Om man till det lägger att det i alla fall inte torde vara en fördel för behandlingsutfallet att behandlarna i den aktuella studien var nyutbildade, måste slutsatsen bli att den ekologiska validiteten för denna *efficacy*-studie kan antas vara hög. Materialet borde med med en målgrupp som liknar det sample som använts i den här studien kunna få likartad effekt, oavsett om det ges i en förbättrad och utökad replikeringsstudie eller som en integrerad del av klinisk rutinverksamhet.

\xstopnew

<!-- Då det i skrivande stund varken finns data om prevalens av bristande självhävdelse i Sveriges population, eller data om vilka demografiska faktorer denna brist korrelerar med, är det ytterst svårt att säga hur representativ för Sveriges befolkning samplet i den aktuella studien är. Det vore av stor nytta att framtida studier undersöker denna behandlings effekt i andra populationer med större heterogenitet. -->

## Sammanfattning

Föreliggande studie ville undersöka effekten på konstruktivt självhävande av behandlingsprogrammet *Respekt i kvadrat*. Att ta del av behandlingsprogrammet (med eller utan behandlingsstöd) var effektivare än att betingas till en väntelista. Resultatet bekräftar även att administration av behandlingsprogrammet effektivt kan minska symtom (och därigenom lidande) vid ett antal olika ångestbesvär. Mer forskning behövs för att med större säkerhet kunna generalisera resultaten till populationen i stort.

\newpage

```{r create_r-references, eval = T}
r_refs(file = "includes/r-references.bib")
```

\begingroup
\RaggedRight

\setlength{\parindent}{-0.5in}
\setlength{\leftskip}{0.5in}

<div id="refs" custom-style="Bibliography"></div>

\endgroup
