---
title             : "Respekt i kvadrat: en randomiserad kontrollerad effektstudie av internetf&ouml;rmedlad kognitiv beteendeterapi p&aring; graden av konstruktiv sj&auml;lvh&auml;vdelse"
shorttitle        : "Respekt i kvadrat"
author: 
  - name          : "Tobias Hagberg"
    email         : "tobias@hagberg.com"
    address       : "Psykologprogrammet, Psykologiska institutionen, Stockholms universitet"
  - name          : "Patrik Trang"
    email         : "patrik.trang@gmail.com"
affiliation:
  - institution   : "Psykologiska institutionen, Stockholms universitet"
wordcount         : "X"
bibliography      : ["r-references.bib", "library.bib"]
floatsintext      : no
figurelist        : no
tablelist         : no
footnotelist      : no
linenumbers       : yes
mask              : no
draft             : no
documentclass     : "apa6"
classoption       : "doc,a4paper" # man, jou, doc
output: 
  papaja::apa6_pdf:
    keep_tex      : TRUE
    latex_engine  : xelatex
keeptex           : true
lang              : sv-SE
header-includes:
#   - \raggedbottom
   - \setmainfont{Times New Roman}
   - \clearcaptionsetup{figure}
   - \clearcaptionsetup{table}
   - \setlength{\abovecaptionskip}{.5\baselineskip}
   - \setlength{\belowcaptionskip}{.5\baselineskip}
---

```{r preferences and dependencies, include = FALSE}

set.seed(42) # Seed for random number generation

options(contrasts=c("contr.sum","contr.poly")) # Sum-to-zero contrasts for factors

options(knitr.table.format = "latex")

#devtools::install_github("crsh/papaja@devel",force=TRUE)
library("papaja") # APA-6 style guide compliance
library("readxl")
library("knitr")
library("kableExtra")

```

```{r data setup, eval = FALSE}

# This chunk is to be run only once in order to set up anonymous data that can be published on figshare
# To run this chunk, change "eval = FALSE" to "eval = TRUE"

# First, export data from iTerapi
# - Go to "Administrera" > "Exportera"
# - Select "Frågeformulär"
# - Select each questionnaire and all scales
# - Select "Exportera endast de totala poängen"
# - Select "Inkludera svar från" > "Endast användare i valda grupper"
# - Select "Grupp 1: Behandling exkl stöd", "Grupp 2: Behandling inkl stöd" and "Grupp 3: Väntelista"
# - Press the "Exportera" button
# See image file "exporting-respekt-data.png" for guidance

##################################################################################
# Put the exported file in the parent folder of this file and edit the line below

raw_excel = "Respekt_surveys_200412_150604.xlsx"
##################################################################################

# Import data from Excel file (requires "readxl")
r2.raw.data <- read_excel(raw_excel)

# Fix missing data labels
r2.raw.data[r2.raw.data == "[missing data]"] <- NA
r2.raw.data[r2.raw.data == "NA"] <- NA
r2.raw.data[r2.raw.data == "NaN"] <- NA

# Define columns to keep
keepers <- c(2,3,
             8:21,    # Pre
             29:42,   # During
             50:63,   # Post group 1 + 2
             71:84)   # Post group 3

# Copy to new dataframe
r2.wide.data <- as.data.frame(r2.raw.data[keepers])

# Make sure numericals are numeric
r2.wide.data[,c(3:58)] <- sapply(r2.wide.data[,c(3:58)], as.numeric)

# Define column names for preliminary keepers
colnames <-
  c(
    "pre_subject",
    "pre_group",
    "pre_reminders",
    "pre_rathus",
    "pre_aaas_ag",
    "pre_aaas_ad",
    "pre_lsas_anx",
    "pre_lsas_avo",
    "pre_lsas_int",
    "pre_lsas_per",
    "pre_lsas_sum",
    "pre_gad_sum",
    "pre_phq_sum",
    "pre_phq_sui",
    "pre_phq_q10",
    "pre_well",
    "dur_reminders",
    "dur_rathus",
    "dur_aaas_ag",
    "dur_aaas_ad",
    "dur_lsas_anx",
    "dur_lsas_avo",
    "dur_lsas_int",
    "dur_lsas_per",
    "dur_lsas_sum",
    "dur_gad_sum",
    "dur_phq_sum",
    "dur_phq_sui",
    "dur_phq_q10",
    "dur_well",
    "post_reminders",
    "post_rathus",
    "post_aaas_ag",
    "post_aaas_ad",
    "post_lsas_anx",
    "post_lsas_avo",
    "post_lsas_int",
    "post_lsas_per",
    "post_lsas_sum",
    "post_gad_sum",
    "post_phq_sum",
    "post_phq_sui",
    "post_phq_q10",
    "post_well",
    "postg3_reminders",
    "postg3_rathus",
    "postg3_aaas_ag",
    "postg3_aaas_ad",
    "postg3_lsas_anx",
    "postg3_lsas_avo",
    "postg3_lsas_int",
    "postg3_lsas_per",
    "postg3_lsas_sum",
    "postg3_gad_sum",
    "postg3_phq_sum",
    "postg3_phq_sui",
    "postg3_phq_q10",
    "postg3_well"
)

# Set column names
colnames(r2.wide.data) <- colnames

# Merge post data for group 3 with post data for group 1 + 2
# Pre: 
# - 3--16
# During:
# - 17--30
# Post group 1 + 2:
# - 31--44
# Post group 3:
# - 45--58
g3key <- which(!is.na(r2.wide.data$postg3_reminders))
r2.wide.data[g3key,c(31:44)] <- r2.wide.data[g3key,c(45:58)]
r2.wide.data <- r2.wide.data[,c(1:44)] # Keep columns that we want

# Anonymise, simplify and clean up data
r2.wide.data$subject <- factor(c(1:length(r2.wide.data[,1]))) # Add subject IDs
r2.wide.data$group <-
  factor(ifelse(
    grepl("Grupp 1", r2.wide.data$pre_group),
    1,
    ifelse(
      grepl("Grupp 2", r2.wide.data$pre_group),
      2,
      ifelse(grepl("Grupp 3", r2.wide.data$pre_group), 3, NA)
    )
  ),
  levels = c(3,1,2),
  labels = c("Waitlist","Selfhelp","Guided")) # Add group designations
r2.wide.data$therapist <-
  factor(ifelse(
    grepl("Grupp 2: P", r2.wide.data$pre_group),
    1,
    ifelse(grepl("Grupp 2: T", r2.wide.data$pre_group),
           2, NA) # "None" instead of NA?
  ),
  levels = c(1,2),
  labels = c("A","B")) # Add therapist shorthands
r2.wide.data <- r2.wide.data[,c(45,46,47,1:44)] # Move to the front
r2.wide.data <- r2.wide.data[,-c(4:5)] # Drop columns

# Save safe data frame as a single object to the file system
saveRDS(r2.wide.data,file="r2.wide.data.RDS")

# Delete Excel file and clean up environment
prompt.keep <-
  readline(prompt = "Type an uppercase 'K' key to keep the Excel file (or press any other key to delete it): ")
if (prompt.keep == "K") {
} else {
  file.remove(raw_excel)
}
rm(list = ls())

```

```{r import and reshape data}

# Get wide data
r2.wide.data <- readRDS("r2.wide.data.RDS")

# Reshape (manually) to long data
n = length(r2.wide.data[,1])
t = 3 # 2do: change to 4 with final data
r2.long.data <- data.frame(
  subject = factor(rep(r2.wide.data$subject, times = t)),
  group = factor(rep(r2.wide.data$group, times = t)),
  time = factor(rep(c(1,2,3), each = n), labels = c("Pre","During","Post")), # 2do: add "fu" with final data
  therapist = as.factor(rep(r2.wide.data$therapist, times = t)),
  rathus = c(
    r2.wide.data$pre_rathus,
    r2.wide.data$dur_rathus,
    r2.wide.data$post_rathus#,
    #r2.wide.data$fu_rathus # 2do: enable with final data
  ),
  aaas_ag = c(
    r2.wide.data$pre_aaas_ag,
    r2.wide.data$dur_aaas_ag,
    r2.wide.data$post_aaas_ag#,
    #r2.wide.data$fu_aaas_ag # 2do: enable with final data
  ),
  aaas_ad = c(
    r2.wide.data$pre_aaas_ad,
    r2.wide.data$dur_aaas_ad,
    r2.wide.data$post_aaas_ad#,
    #r2.wide.data$fu_aaas_ad # 2do: enable with final data
  ),
  lsas_anx = c(
    r2.wide.data$pre_lsas_sum,
    r2.wide.data$dur_lsas_sum,
    r2.wide.data$post_lsas_sum#,
    #r2.wide.data$fu_lsas_sum # 2do: enable with final data
  ),
  lsas_avo = c(
    r2.wide.data$pre_lsas_avo,
    r2.wide.data$dur_lsas_avo,
    r2.wide.data$post_lsas_avo#,
    #r2.wide.data$fu_lsas_avo # 2do: enable with final data
  ),
  lsas_int = c(
    r2.wide.data$pre_lsas_int,
    r2.wide.data$dur_lsas_int,
    r2.wide.data$post_lsas_int#,
    #r2.wide.data$fu_lsas_int # 2do: enable with final data
  ),
  lsas_per = c(
    r2.wide.data$pre_lsas_per,
    r2.wide.data$dur_lsas_per,
    r2.wide.data$post_lsas_per#,
    #r2.wide.data$fu_lsas_per # 2do: enable with final data
  ),
  lsas_sum = c(
    r2.wide.data$pre_lsas_sum,
    r2.wide.data$dur_lsas_sum,
    r2.wide.data$post_lsas_sum#,
    #r2.wide.data$fu_lsas_sum # 2do: enable with final data
  ),
  gad_sum = c(
    r2.wide.data$pre_gad_sum,
    r2.wide.data$dur_gad_sum,
    r2.wide.data$post_gad_sum#,
    #r2.wide.data$fu_gad_sum # 2do: enable with final data
  ),
  phq_sum = c(
    r2.wide.data$pre_phq_sum,
    r2.wide.data$dur_phq_sum,
    r2.wide.data$post_phq_sum#,
    #r2.wide.data$fu_phq_sum # 2do: enable with final data
  ),
  phq_sui = c(
    r2.wide.data$pre_phq_sui,
    r2.wide.data$dur_phq_sui,
    r2.wide.data$post_phq_sui#,
    #r2.wide.data$fu_phq_sui # 2do: enable with final data
  ),
  phq_q10 = c(
    r2.wide.data$pre_phq_q10,
    r2.wide.data$dur_phq_q10,
    r2.wide.data$post_phq_q10#,
    #r2.wide.data$fu_phq_q10 # 2do: enable with final data
  ),
 well = c(
    r2.wide.data$pre_well,
    r2.wide.data$dur_well,
    r2.wide.data$post_well#,
    #r2.wide.data$fu_well # 2do: enable with final data
  )
)

# Subsetting keys

lg1 <- grepl("Selfhelp", r2.long.data$group)
lg2 <- grepl("Guided", r2.long.data$group)
lg3 <- grepl("Waitlist", r2.long.data$group)

lt1 <- grepl("Pre", r2.long.data$time)
lt2 <- grepl("During", r2.long.data$time)
lt3 <- grepl("Post", r2.long.data$time)

lg1t1 <- r2.long.data$group == "Selfhelp" & r2.long.data$time == "Pre"
lg1t2 <- r2.long.data$group == "Selfhelp" & r2.long.data$time == "During"
lg1t3 <- r2.long.data$group == "Selfhelp" & r2.long.data$time == "Post"

lg2t1 <- r2.long.data$group == "Guided" & r2.long.data$time == "Pre"
lg2t2 <- r2.long.data$group == "Guided" & r2.long.data$time == "During"
lg2t3 <- r2.long.data$group == "Guided" & r2.long.data$time == "Post"

lg3t1 <- r2.long.data$group == "Waitlist" & r2.long.data$time == "Pre"
lg3t2 <- r2.long.data$group == "Waitlist" & r2.long.data$time == "During"
lg3t3 <- r2.long.data$group == "Waitlist" & r2.long.data$time == "Post"

#tapply(r2.long.data$group, r2.long.data$time, summary)

library("psych")
#describeBy(r2.long.data, "group", mat = T,digits=2)
#descriptives <- statsBy(r2.long.data, c("group","time"),cors=F)
#print(descriptives,short=T)
#(descriptives <- printnum(descriptives))

#summary(r2.long.data[lg1,c(4-45)])

```

```{r norms}

### AAA-S Adaptive assertiveness
# Norms: Thompson (2011) 
# Adaptive assertiveness
# Student sample 1: 57.6 (7.5), alpha .82 <- Let's use these
# Student sample 2: 56.8 (7.4), alpha .82
# Clinical sample: 50.0 (8.4), alpha .69
r.AAAS.ad = 0.82
sd.AAAS.ad.norm = 7.5
mean.AAAS.ad.norm = 57.6

### AAA-S Aggressive assertiveness
# Norms: Thompson (2011) 
# Aggressive assertiveness
# Student sample 1: 33.2 (9.7), alpha .88 <- Let's use these
# Student sample 2: 31.6 (8.7), alpha .87
# Clinical sample: 27.5 (7.6), alpha .82
r.AAAS.ag = 0.88
sd.AAAS.ag.norm = 9.7
mean.AAAS.ag.norm = 33.2

### PHQ9
# Normdata: Kroenke, K., Spitzer, R. L., & Williams, J. B. (2001). The PHQ-9: validity of a brief depression severity measure. Journal of General Internal Medicine, 16(9), 606–613. Retrieved from http://www.ncbi.nlm.nih.gov/pubmed/11556941
r.PHQ9 = 0.89
sd.PHQ9.norm = 3.8
mean.PHQ9.norm = 5.08

### GAD7
# Normdata: Spitzer, R. L., Kroenke, K., Williams, J. B. W., & Löwe, B. (2006). A Brief Measure for Assessing Generalized Anxiety Disorder. Archives of Internal Medicine, 166(10), 1092. https://doi.org/10.1001/archinte.166.10.1092
# Löwe, B., Decker, O., Müller, S., Brähler, E., Schellberg, D., Herzog, W., & Herzberg, P. Y. (2008). Validation and Standardization of the Generalized Anxiety Disorder Screener (GAD-7) in the General Population. Medical Care, 46(3), 266–274. https://doi.org/10.1097/MLR.0b013e318160d093
r.GAD7 = 0.92
sd.GAD7.norm = 4.8
mean.GAD7.norm = 4.9

### LSAS-24
# Normdata: Fresco, D. M., Coles, M. E., Heimberg, R. G., Liebowitz, M. R., Hami, S., Stein, M. B., & Goetz, D. (2001). The Liebowitz Social Anxiety Scale: a comparison of the psychometric properties of self-report and clinician-administered formats. Psychol Med 31, 1025-1035.
# Svenska normer: https://www.fbanken.se/form/34/liebowitz-social-anxiety-scale-self-report
# Test-retestreliabiliteten efter 12 veckor för totalpoängen var r = 0.83. <-- Let's use these
# SOFIE-1 (n=64)
# Totalpoäng:
# Före behandling M=68.5 (sd=22.5)
# Efter behandling M=45.6 (sd=25.1) <-- Let's use these
# Subscale Fear
# Före behandling M=36.9 (sd=12.1)
# Efter behandling M=25.4 (sd=12.8)
# Subscale Avoidance
# Före behandling M=31.6 (sd=11.3)
# Efter behandling M=20.2 (sd=12.9)
r.LSAS24 = 0.83
sd.LSAS24.norm = 25.1
mean.LSAS24.norm = 45.6

### Rathus
# Modern norms are missing, see questions above
#r.Rathus = 0.76 # Split half reliability according to Quillin (1977)
r.Rathus = 0.84 # Suzuki2007
sd.Rathus.norm = sd(r2.long.data[grepl("Pre", r2.long.data$time),5],na.rm=T)
mean.Rathus.norm = mean(r2.long.data[grepl("Pre", r2.long.data$time),5],na.rm=T)

```

Underskott av beteenden som går att samla under begreppet *assertiveness* (från engelska översatt till ”konstruktiv självhävdelse”) förknippas med en lång räcka psykologiska problem, exempelvis olika ångestsyndrom som generaliserat ångestsyndrom, social ångest och paniksyndrom, liksom depression, schizofreni med mera [@Speed2018a].

Träning i *assertiveness* har en lång historia med behavioristiska rötter från 1950-talet och framåt, bland annat genom @andrew2001conditioned och @Wolpe1966. Dessa första terapier byggde på principer om klassisk betingning: Målet för träningen var att para aversiva stimuli som tidigare gav upphov till exempelvis passivitet eller aggressivitet med adaptiva beteenden som tidigare uttryckts i underskott – ofta med avslappning som en integrerad del, utifrån rationalen att avslappning och ångest inte är förenliga. Som en del i den självhävdelsefokuserade psykoterapin föreskrevs ett antal olika  beteenden för klienter och patienter att träna på, till exempel att säga nej till andra.

Under 1970-talet kom träning i konstruktiv självhävdelse att både formaliseras till kompletta behandlingsprogram, som i @LINEHAN1979, och populariseras, som i självhjälpstitlar som *Don’t say yes when you want to say no* [@fensterheim1975don] och *When I say no, I feel guilty: how to cope–using the skills of systematic assertive therapy* [@smith1975say]. Självhjälpsboomen under 1970-talet sammanföll med sociala och politiska omvälvningar i samhället, där marginaliserade grupper gjorde sig allt mer hörda och maktstrukturer i samhället sattes under förändringstryck. Dessa emanciperande och normbrytande rörelser väckte motstånd – precis som behavioristiskt influerade terapier gjorde. Ett roligt exempel på kritik av träning i konstruktiv självhävdelse är @607233319760514, som frankt rekommenderade deltagare i *assertiveness*-kurser att hävda sig själva genom att vägra betala kursavgiften.

I och med psykatrins allt tydligare inriktning mot syndromala kategoriseringar av psykisk ohälsa, kanske tydligast i form av *Diagnostic and Statistical Manual of Mental Disorders* [@american1968diagnostic] med efterföljare, kom träning i *assertiveness* så småningom att falla i glömska. Mycket sporadiskt återaktualiserades begreppet som mål för behandling under 1990-talet, då kompletterad med metoder för kognitiv omstrukturering i enlighet med principerna i @beck1979cognitive, för att på så sätt hjälpa personer med (mer eller mindre generaliserade) hindrande förutsägelser i svåra situationer att finna stöd för mer hjälpsamma förutsägelser.

Bristande konstruktiv självhävdelse är ett exempel på ett behandlingsmål som är av allt större värde, för både kliniska och sub-kliniska populationer, inte minst som pendeln svingar tillbaka från syndromal diagnostik till transdiagnostik [@Speed2018a]. Det gäller särskilt, menar vi, om den solida beteendendevetenskapliga grunden byggs på med metoder och förhållningssätt som har utvecklats inom den kontextuella beteendevetenskapen sedan slutet av 1900-talet. Dessa inkluderar motiverande tekniker som går att tillämpa i större skala än ansikte mot ansikte-behandling och som tillsammans med landvinningar inom internetförmedlad terapi kan göra det möjligt att nå och hjälpa även individer som saknar tillgång till eller motivation att söka traditionell psykologisk behandling.

## Vad är konstruktiv självhävdelse?

Begreppet assertiveness kom under 1970-talet att omfamna en allt längre lista med beteendemässiga operationaliseringar – så att det till slut blev svårt att skilja från begreppet ’social färdighet’ @LINEHAN1979. Det är därför viktigt att avgränsa begreppet.

@alberti1974your definierar konstruktiv självhävdelse som handlande som återspeglar individens egna långsiktiga intressen. Det inbegriper förmågan att ”stå upp för sig själv” utan överdriven ångest och färdigheten att uttrycka sina känslor samt att utöva sina egna rättigheter utan att kränka andras rättigheter. Med ’utöva sina rättigheter’ menas att både i icke-verbal och verbal handling uttrycka sina tankar, känslor och önskningar.

Graden av konstruktiv självhävdelse för en person i en given situation kan inordnas som en punkt i en graf (se figur \@ref(fig:assertiveness)) med två kontinuerliga dimensioner: handlande med respekt för andras rättigheter på x-axeln och handlande med respekt för egna rättigheter på y-axeln. Konstruktiv självhävdelse skiljer sig från aggressiv självhävdelse (det vill säga hävdande av egna rättigheter på bekostnad av andras). Det skiljer sig även från passiv självhävdelse (det vill säga förnekande av egna rättigheter till förmån för andras) och från passiv-aggressiv självhävdelse (det vill säga bristande respekt för både egna och andras rättigheter). Gränsdragningarna mellan kategorierna är förstås flytande, eftersom dimensionerna är kontinuerliga.

@Mitamura2018 problematisering aggressivitet / självhävdelse

'konstruktiv' funktionell definition

```{r assertiveness, out.width="75%", fig.align="center", out.extra='', fig.cap='Konstruktiv självhävdelse definieras i träningsprogrammet Respekt i kvadrat som handlande som är förenligt med samtidig respekt för egna och andras rättigheter. Passiv självhävdelse kan på samma sätt definieras som låg grad av respekt för egna rättigheter men hög grad av respekt för andras rättigheter; aggressiv självhävdelse kan definieras som hög grad av respekt för egna rättigheter men låg grad av respekt för andras rättigheter.'}

knitr::include_graphics("canvas-konstruktiv-slinga-X.pdf") 

```

## Konstruktiv självhävdelse och aktuellt forskningsläge

Forskning på *assertiveness* övergavs i stort sett efter 1970-talet. Under de senaste åren har dock intresset för självhävdelse ökat något igen. @Vagos2019 konstaterar att självupplevd grad av psykiskt lidande korrelerar negativt med grad av konstruktiv självhävdelse, i linje med rationalen för träning i *assertiveness* som den presenterades av @Wolpe1966. @Amy2015 visar en negativ korrelation mellan att uppleva social ångest och konstruktiv självhävdelse. Deras slutsats är att man kan öka oddsen för konstruktivt självhävdande beteenden för en person antingen genom att i behandling **[minska/exponera för]** social ångest och/eller att arbeta med hur personen förhåller sig till sin ångest. 

@Speed2018a sammanställer forskningsläget kring *assertiveness*. Träning i konstruktiv självhävdelse kan förbättra måendet vid både ångestsyndrom och depression och öka självförtroende samt förbättra upplevd tillfredsställelse i parrelationer. Författarna konstaterar att träning i konstruktiv självhävdelse redan ingår i de bredare begreppen som beteendeaktivering och färdighetsträning i flertalet allt mer beforskade behandlingsmetoder -- som dialektisk beteendeterapi (DBT), *Acceptance and Commitment Therapy* (ACT) och beteendeaktivering vid depression. En stor andel av den forskning om *assertiveness* som transdiagnostiskt begrepp som har gjorts är till åren kommen och att det finns ett stort behov att på nytt utvärdera den specifika effekten av självhävdelseträning [@Speed2018a]. 

## Evidensen för KBT vid ångest och depression

Evidensen för beteendeterapi och KBT för syndromala och icke-syndromala psykologiska problem har konstaterats vara god sedan många år tillbaka, både inom ramen för väl avgränsade och kontrollerade *efficacy*-studier och i ekologiskt valida *effectiveness*-studier. Det gäller även i hög grad de områden för vilka bristande konstruktiv självhävdelse är en del av problembeskrivningarna, till exempel ångestsyndrom, social fobi, generaliserat ångestsyndrom (GAD) och depression. 

@Chambless2001 ger en tidig översikt av det samlade forskningsläget för KBT utifrån angivna utgångspunkter för vad som kan betraktas som av empiri bekräftat framgångsrika terapiformer -- det vill säga terapi som undersökts med randomiserade kontrollerade studier, specificerade testpopulationer och väl beskrivna behandlingar. Sammanställningen visar att KBT överlag har bättre evidens än andra terapiformer. Systematiska sammanställningar med uppdaterat forskningsläge utifrån dessa principer publiceras sedan dess regelbundet i England av @NationalInstituteforHealthandCareExcellence2018 och i USA av @AmericanPsychologicalAssociation2016. @Socialstyrelsen2017 ger de senaste nationella riktlinjerna för vård vid depression och ångestsyndrom i Sverige. I dessa riktlinjer är KBT-behandling näst intill uteslutande förstahandsvalet vid psykologisk behandling.

@Hofmann2012 är en översikt av meta-analyser som visar att KBT alltjämt är en av de mest effektiva terapiformerna. I deras översikt visade sig KBT effektivt för att motverka bland annat trauma- och stressrelaterade symptom, liksom depressiva och ångestrelaterade syndrom. Litteraturen bekräftar att KBT är har god effekt för de syndrom som @Speed2018a associerar med brister i konstruktiv självhävdelse.

Trots att evidensen för kognitiv och beteendeterapeutisk behandling vid ångestsyndrom och depressiva syndrom är god förblir majoriteten av fallen även i länder med väl utvecklad sjukvård obehandlade @Craske2017.

## Evidensen för I-KBT

I-KBT är en effektiv behandlingsmetod för ett brett spektrum av olika besvär. I en meta-analys från 2018 – som inkluderade 64 RCT-studier – konstateras I-KBT vara effektivt för behandling av både depression, paniksyndrom, agorafobi, social fobi samt generaliserat ångestsyndrom [@Andrews2018]. Författarna finner att medeleffektstorleken för internet-KBT (I-KBT) är *d* = 0,8 eller mer i jämförelse med kontrollbetingelse. Enligt resultaten tenderar också effekten att hålla i sig över tid. I-KBT är dessutom jämförbart effektmässigt med terapeutledd terapi. Dessa resultat bekräftar tidigare fynd i samma riktning med 22 RCT-studier [@Andrews]. 

I-KBT har även visat sig vara effektivt vid behandling av PTSD [@Sijbrandij2016], insomni [@Zachariae2016] och för att minska lidandet vid olika kroniska hälsobesvär [@Mehta2019]. I-KBT är också en verksamt vid en rad olika transdiagnostiska symtom såsom stress [@Day2013], prokrastinering [@Rozental2015] och perfektionism [@Rozental2017; @Wade2019].

Ta också med referens till @Andersson2016b

**Flytta hit och redigera: [Icke desto mindre har I-KBT-behandling visat sig vara en effektiv behandlingsform. Både i en metaanalys från 2008 samt i en metaanalys från 2018 konstaterades I-KBT-behandlingar likvärdiga ansikte mot ansikte-behandlingar (Barak2008; Carlbring2018).]**

Trots att evidensen för kognitiv och beteendeterapeutisk behandling vid ångestsyndrom och depressiva syndrom är god förblir majoriteten av fallen även i länder med väl utvecklad sjukvård obehandlade [@Craske2017]. Många kan bära på ett psykiskt lidande utan att för den skull nå upp till kriterierna för någon av diagnoserna i DSM. Och för dem som ändå skulle göra det är tillgången till vård en begränsande faktor som I-KBT kan avhjälpa [@Andrews2018].

### Användarupplevelsen och framgångsfaktorer vid I-KBT

I-KBT kan erbjuda patienter fördelar i förhållande till terapeutledd behandling. I-KBT kan erbjuda en anonymitet som gör det lättare för vissa grupper att söka sig till vård [@Lundgren2018; @Rozental2020] och ger dessutom möjlighet till tidsmässig flexibilitet. Ytterligare en fördel som @Lundgren2018 uppmärksammar är det många upplever att det är enklare att uttrycka sig i skrift än i tal.

En nackdel med I-KBT är att vissa deltagare hindras av besvär med tekniken, som hindrar dem från att ta del av vården som erbjuds. En annan är att de lösare tidsramarna erbjuder möjlighet att skjuta upp eller prioritera ned internetbaserad behandling, jämfört med fysiska besök hos en kliniker [@Burke2019]. **[till diskussion]**

För att maximera oddsen för ett positivt utfall bör I-KBT-behandlingar ha tydliga inklusionskriterier **[det har vi inte haft -- till diskussion]** samt screena och välja deltagare utifrån dessa. Framgångsrika I-KBT-behandlingar inkluderar interaktiva behandlingskomponenter, innehåller relevanta pedagogiska inslag om psykiska och kroppsliga besvär och om vad som vidmakthåller psykiska problem, liksom komponenter för att bryta vidmakthållandet av besvären [@Barak2008].

## Verksamma komponenter

### Emotionellt/upplevelsmässigt undvikande
@Pittig2014 -- skriv om detta!

<!--
Individuals avoid stimuli which are associated with aversive experience to preserve safety. However, behavioral avoidance also causes impairments and prevents the individual from attaining positive rewards. Little is known about the link between fear acquisition and the development of behavioral avoidance in the presence of potential rewards. Therefore, two experiments investigated the impact of fear conditioning on a subsequent gambling task. In an experimental group (n = 30) advantageous choices (higher reward probability) were linked to a fear-relevant stimulus that was associated with an aversive unconditioned stimulus (US) during fear conditioning (conditioned stimulus, CS+). A disadvantageous choice (lower reward probability) was, however, linked to a safe stimulus that was never associated with the US (CS-). In a control group (n = 25), fear conditioning was followed by a similar gambling task with novel stimuli. A second experiment focused on individual predictors of avoidant decisions (n = 81). Compared with the control group, individuals in the experimental groups avoided the advantageous CS + choice despite fewer gains. The predictor analysis further clarified that avoidant decisions were pronounced in highly trait anxious participants who exhibited higher fear responses. On the other hand, findings also indicated a reduction in absolute avoidance across the task. Combined, these findings demonstrate that fear conditioning can lead to avoidant decision making, especially in vulnerable individuals. The resulting costs parallel impairments caused by behavioral avoidance. Such an emotional decision-making style may be a link between aversive experience and the development of habitual pathological avoidance. Introducing rewards for approach, however, may counteract avoidant decisions.
-->

@Sewart2019 -- varians

## Frågeställningar avslutar bakgrunden

# Metod

## Design

Sample-storleken för varje grupp bestämdes till n=70 med en powerberäkning innan rekrytering påbörjades. I studien planerade manipulationer, variabler, mättillfällen och insamlad data har använts i de efterföljande analyserna utan selektion i efterhand. Både randomiseringen som exkluderade deltagare från studien, randomiseringen av de 210 deltagarna till sina respektive grupper samt randomiseringen av deltagarna med behandlingsstöd till respektive behandlare gjordes av oberoende tredje part vid Stockholms Universitet med hjälp av internetbaserade randomiseringstjänster (www.random.org för exkluderingen och randomiseringen till respektive behandlare samt www.sealedenvelope.com för randomiseringen till de tre grupperna). Deltagarna informerades via den webbaserade plattformen om exkludering eller vilken grupp de tillhörde. 

#Rekrytering

Rekrytering skedde mellan 28 januari och 5 februari 2020. Studien annonserades på flertalet sociala medier (www.facebook.com, www.twitter.com, www.linkedin.com samt www.instagram.com). Den annonserades även på diverse andra webbplatser (t ex www.studie.nu). De som ville veta mer om studien hänvisades till studiens hemsida (www.respektikvadrat.se). Där fanns information om hur studien skulle gå till, vilka inklusions- samt exklusionskriterierna var och när studien startade. Det fanns även information om vilka som var involverade i studien samt kontaktuppgifter till studieansvarig. Deltagarna anmälde sitt intresse genom att uppge sin e-postadress. I samband med att deltagarna hade möjlighet att anmäla sitt intresse presenterades de även med information kring potentiella risker med att delta, sekretess, datasäkerhet, datahantering, att deltagandet är frivilligt och kan avbrytas när som helst. När deltagarna väl anmält sitt intresse skickades en länk till deras e-postadresser med självskattningsformulär att besvara elektroniskt. Formulären frågade efter generellt välmående, nedstämdhet, ångest, socialfobiska tendenser samt egenupplevd självhävdelse. Deltagarna fick även fylla i demografiska frågor samt frågor om erfarenhet av tidigare psykologisk behandling, motivation till att delta i den aktuella studien samt om pågående medicinering. Deltagarna hade även möjligheten att i fritext informera om de ansåg att det fanns något annat som var nödvändigt att beakta vid bedömningen.

#Deltagare
Som framgår av figur~\@ref(fig:flow) så anmälde totalt 657 personer intresse till studien varav 464 personer slutförde hela screeningsprocessen. Av dessa exkluderades 126 personer då de uppfyllde något av de uppsatta exklusionskriterierna. De kvarvarande 338 personerna erbjöds plats i studien. Av dessa bejakade 253 sin plats. 43 personer exkluderades från behandlingen genom randomisering så att exakt 210 inkluderades. De deltager som exkluderades via randomisering erbjöds tillgång till materialet på samma sätt som kontrollgruppen fick det – men med skillnaden att deras resultat ej inkluderats i beräkningarna. Vid behandlingsstart hade alltså studien 210 deltagare.

```{r flow, out.width="100%", fig.align="center", out.extra='', fig.cap='Här skriver du din figurtext.'}

#knitr::include_graphics("flow.pdf")

```


##Inkluderingskriterier
För att delta krävdes det att man var svensk medborgare, minst 18 år gammal, hade tillgång till en internetuppkoppling samt att man behärskade svenska i tal och skrift. Alla deltagare som erbjöds plats i studien blev informerade om detta via den webbaserade plattformen de använt sig av för att anmäla sitt intresse och fylla i screeningen. Denna information levererades till dem  en vecka före studiestart.

##Ekluderingskriterier
De personer som skattade 15 eller mer på självskattningsformuläret PHQ-9 exkluderades. Utöver detta exkluderades de deltagare som tre månader inom behandlingsstart gjort förändringar i sin psykofarmakabehandling. De personer som uppgav att de hade pågående psykologisk behandling exkluderades även. Slutligen exkluderades de personer som i frisvar under screeningsprocessen uppgav att de hade tidsbrist eller låg motivation till behandlingen. Alla personer som exkluderades blev informerade om detta via den webbaserade plattformen de använt sig för att anmäla sig till studien. När det var tillämpbart gavs även rekommendationer om vart personerna istället kunde vända sig.

##Demografisk data
De 204 deltagare vars data redovisas var mellan 20 och 65 år gamla med en medelålder på 41,8 år (s=8,8). En betydande majoritet (87,8%; 179/204) definierade sig som kvinnor, övriga definierade sig som män. Knappt tre fjärdedelar av deltagarna har avslutade universitets- eller högskoleutbildningar (71,6%; 146/204) och tre fjärdedelar av deltagarna var vid behandlingens start arbetande (75,5%; 154/204). Mer än hälften av deltagarna (61,3%; 125/204) hade tidigare erfarenheter av psykologisk behandling. Av dessa hade majoriteten (64,8%; 81/125) tidigare erfarenheter av KBT.  Knappt en tredjedel av alla deltagare (29,0%; 59/204) hade erfarenhet av psykofarmaka. Vid behandlingens start stod 17,6% (36/204) på någon sorts psykofarmaka. Totalt 3,4% (7/204) av deltagarna var vid behandlingsstart sjukskrivna. För att se de demografiska faktorernas fördelningar i respektive grupp, se tabell~\@ref(fig:demdata).

```{r demdata, out.width="100%", fig.align="center", out.extra='', fig.cap='Demografisk data hos deltagarna, uppdelad per grupp samt total'}

knitr::include_graphics("demdata-crop.pdf")

```

#Behandlarstöd
En av de tre grupperna fick tillgång till behandlarstöd. Deltagarna i denna grupp blev randomiserade till en av de två behandlarna. Varje behandlare hade i och med detta behandlingskontakt med 35 deltagare var. Behandlarna var studenter vid Stockholms Universitet. Båda behandlarna gick sista terminen på psykologprogrammet och hade en grundläggande psykoterapiutbildning i KBT. Under hela studiens gång hade behandlarna tillgång till handledning av en legitimerad psykolog med drygt 20 års erfarenhet av internetbaserad psykologisk behandling.

Behandlarstöd bestod av veckovis skriftlig kontakt med deltagarna via den krypterade webbaserade plattformen iTerapi. Stödet bestod av feedback på genomförda övningar, uppmuntran, validering, psykoedukation samt svar på de frågor deltagarna ställde. Tidsåtgången var cirka 15 minuter per deltagare och vecka. De två andra grupperna hade inte tillgång till behandlarstöd men fick kontaktuppgifter till studieansvarig för eventuella administrativa frågor.


#Primära utfallsmått
##Självhävdelsestil

#Sekundära utfallsmått
##Depression

##Ångest

##Social Ångest

##Allmänt psykiskt välmående

##Självhävdelsestil


Sample-"storleken 'hej'" \'för\' varje grupp bestämdes med en powerberäkning. Alla i studien planerade manipulationer, mätttillfällen och all tillgänglig data har använts i de efterföljande analyserna.

We report how we determined our sample size, all data exclusions (if any), all manipulations, and all measures in the study. <!-- 21-word solution (Simmons, Nelson & Simonsohn, 2012; retrieved from http://ssrn.com/abstract=2160588) -->

## Deltagare

```{r demographics}

# age min max mean sd
# gender (man, kvinna)
# civilstånd (singel, sambo, gift, annat)
# sysselsättning (studerande, arbetslös, pensionär, föräldrarledig, sjukskriven, annat)
# psykofarmaka-behandling vid start (ja, nej)
# tidigare psykofarmaka-behandling (ja, nej)
# tidigare psykologisk behandling (ja, nej)
# högsta utbildningsnivå (högskoleutbildning, yrkesutbildning, gymnasieutbildning)

#s 12 exempel II

#1054
#1167
#1175

```

## Material (interventionen)

## Metod

## Analys

```{r data,results = "asis"}
my_lm <- lm(Sepal.Width ~ Sepal.Length + Petal.Width + Petal.Length, data = iris)

apa_lm <- apa_print(my_lm)

#apa_table(apa_lm$table, caption = "Iris regression table.")


```


Vi använde `r cite_r("r-references.bib")` för alla analyser.

# Resultat

se tabell \@ref(fig:descriptives))

(ref:my-table-caption) Deskriptiva mått för primära och sekundärt utfallsmått för de tre betingelserna vid för- och eftermätningstidpunkterna.

``` {r descriptives, fig.cap='(ref:my-table-caption)', fig.align="center"}

### Descriptives

library(pastecs)

numvars <- c(5:17) # Variables in r2.long.data that we are interested in

descriptives.lg123t1 <- stat.desc(r2.long.data[lt1,numvars], basic=TRUE, desc=TRUE, norm=TRUE, p=0.95)
descriptives.lg123t2 <- stat.desc(r2.long.data[lt2,numvars], basic=TRUE, desc=TRUE, norm=TRUE, p=0.95)
descriptives.lg123t3 <- stat.desc(r2.long.data[lt3,numvars], basic=TRUE, desc=TRUE, norm=TRUE, p=0.95)

descriptives.lg1t1 <- stat.desc(r2.long.data[lg1t1,numvars], basic=TRUE, desc=TRUE, norm=TRUE, p=0.95)
descriptives.lg1t2 <- stat.desc(r2.long.data[lg1t2,numvars], basic=TRUE, desc=TRUE, norm=TRUE, p=0.95)
descriptives.lg1t3 <- stat.desc(r2.long.data[lg1t3,numvars], basic=TRUE, desc=TRUE, norm=TRUE, p=0.95)

descriptives.lg2t1 <- stat.desc(r2.long.data[lg2t1,numvars], basic=TRUE, desc=TRUE, norm=TRUE, p=0.95)
descriptives.lg2t2 <- stat.desc(r2.long.data[lg2t2,numvars], basic=TRUE, desc=TRUE, norm=TRUE, p=0.95)
descriptives.lg2t3 <- stat.desc(r2.long.data[lg2t3,numvars], basic=TRUE, desc=TRUE, norm=TRUE, p=0.95)

descriptives.lg3t1 <- stat.desc(r2.long.data[lg3t1,numvars], basic=TRUE, desc=TRUE, norm=TRUE, p=0.95)
descriptives.lg3t2 <- stat.desc(r2.long.data[lg3t2,numvars], basic=TRUE, desc=TRUE, norm=TRUE, p=0.95)
descriptives.lg3t3 <- stat.desc(r2.long.data[lg3t3,numvars], basic=TRUE, desc=TRUE, norm=TRUE, p=0.95)

descriptives.out <- rbind(
  "Selfhelp" = cbind(
    descriptives.lg1t1[c(9, 13), c(3,2,1)],
#    descriptives.lg1t2[c(9, 13), c(3,2,1)],
    descriptives.lg1t3[c(9, 13), c(3,2,1)]
  ),
  "Guided" = cbind(
    descriptives.lg2t1[c(9, 13), c(3,2,1)],
#    descriptives.lg2t2[c(9, 13), c(3,2,1)],
    descriptives.lg2t3[c(9, 13), c(3,2,1)]
  ),
  "Waitlist" = cbind(
    descriptives.lg3t1[c(9, 13), c(3,2,1)],
#    descriptives.lg3t2[c(9, 13), c(3,2,1)],
    descriptives.lg3t3[c(9, 13), c(3,2,1)]
  )#,
#   "All" = cbind(
#     descriptives.lg123t1[c(9, 13), c(3,2,1)],
# #    descriptives.lg3t2[c(9, 13), c(3,2,1)],
#     descriptives.lg123t3[c(9, 13), c(3,2,1)]
#   )
)

colnames(descriptives.out) <- rep(c("AAA-S Adaptive","AAA-S Aggressive","Rathus"),times = 2)
descriptives.out.rot <- t(descriptives.out)
colnames(descriptives.out.rot) <- rep(c("M","SD"),times = 3)

# xs = paste('All (N = ' , length(r2.long.data[lg1t1,1]) , ')', sep="")
# xg = paste('All (N = ' , length(r2.long.data[lg2t1,1]) , ')', sep="")
# xw = paste('All (N = ' , length(r2.long.data[lg3t1,1]) , ')', sep="")

knitr::kable(round(descriptives.out.rot,1), "latex", booktabs = T, caption = "(ref:my-table-caption)") %>%
  add_header_above(c("", "Selfhelp (N = 67)" = 2, "Guided (N = 69)" = 2, "Waitlist (N = 68)" = 2)) %>% #, "All (N = 204)" = 2)) %>%
  pack_rows("Pre", 1, 3, bold = F) %>%
  pack_rows("Post", 4, 6, bold = F)

```


# Diskussion

## metodologiska brister / felkällor / validitet / reliabilitet

asdfadf


<!-- kommentar -->

## resultatdiskussion

## i relation till annan forskning, självhävdelse

## behov av ny forskning

## sammanfattning?

\newpage

# Referenser

```{r create_r-references}
r_refs(file = "r-references.bib")
```

\begingroup
\raggedright

\setlength{\parindent}{-0.5in}
\setlength{\leftskip}{0.5in}

<div id="refs" custom-style="Bibliography"></div>
\endgroup
