---
title             : "Respekt i kvadrat: en randomiserad kontrollerad effektstudie av internetf&ouml;rmedlad kognitiv beteendeterapi p&aring; graden av konstruktiv sj&auml;lvh&auml;vdelse"
shorttitle        : "Respekt i kvadrat"
author: 
  - name          : "Tobias Hagberg"
    email         : "tobias@hagberg.com"
    address       : "Psykologprogrammet, Psykologiska institutionen, Stockholms universitet"
  - name          : "Patrik Trang"
    email         : "patrik.trang@gmail.com"
affiliation:
  - institution   : "Psykologiska institutionen, Stockholms universitet"
wordcount         : "X"
bibliography      : ["r-references.bib", "library.bib"]
floatsintext      : no
figurelist        : no
tablelist         : no
footnotelist      : no
linenumbers       : yes
mask              : no
draft             : no
documentclass     : "apa6"
classoption       : "doc,a4paper" # man, jou, doc
output: 
  papaja::apa6_pdf:
    keep_tex      : TRUE
    latex_engine  : xelatex
keeptex           : true
lang              : sv-SE
header-includes:
#   - \raggedbottom
   - \setmainfont{Times New Roman}
   - \clearcaptionsetup{figure}
   - \clearcaptionsetup{table}
   - \setlength{\abovecaptionskip}{.5\baselineskip}
   - \setlength{\belowcaptionskip}{.5\baselineskip}
---

```{r preferences and dependencies, include = FALSE}

set.seed(42) # Seed for random number generation

options(contrasts=c("contr.sum","contr.poly")) # Sum-to-zero contrasts for factors

options(knitr.table.format = "latex")

#devtools::install_github("crsh/papaja@devel",force=TRUE)
library("papaja") # APA-6 style guide compliance
library("readxl")
library("knitr")
library("kableExtra")

```

```{r data setup, eval = FALSE}

# This chunk is to be run only once in order to set up anonymous data that can be published on figshare
# To run this chunk, change "eval = FALSE" to "eval = TRUE"

# First, export data from iTerapi
# - Go to "Administrera" > "Exportera"
# - Select "Frågeformulär"
# - Select each questionnaire and all scales
# - Select "Exportera endast de totala poängen"
# - Select "Inkludera svar från" > "Endast användare i valda grupper"
# - Select "Grupp 1: Behandling exkl stöd", "Grupp 2: Behandling inkl stöd" and "Grupp 3: Väntelista"
# - Press the "Exportera" button
# See image file "exporting-respekt-data.png" for guidance

##################################################################################
# Put the exported Excel files in the folder where this Rmd script resides
# and edit the lines below

# From the tab "Frågeformulär"
raw_excel = "Respekt_surveys_200416_085700.xlsx"

# From the tab "Konversationer & Moduler"
raw_excel_conversations = "Respekt_conversations_200416_092107.xlsx"
##################################################################################

# Import data from Excel file (requires "readxl")
r2.raw.data <- read_excel(raw_excel)
r2.raw_conversations.data <- read_excel(raw_excel_conversations)

# Remove cases that should be excluded (they don't meet the inclusion criteria but was erroneously included)
r2.raw.data <- r2.raw.data[-c(13,48,52,97,158),]

# Fix missing data labels
r2.raw.data[r2.raw.data == "[missing data]"] <- NA
r2.raw.data[r2.raw.data == "NA"] <- NA
r2.raw.data[r2.raw.data == "NaN"] <- NA

# Define columns to keep
keepers <- c(2,3,
             8:21,    # Pre
             29:42,   # During
             50:63,   # Post group 1 + 2
             71:84)   # Post group 3

# Copy to new dataframe
r2.wide.data <- as.data.frame(r2.raw.data[keepers])

# Make sure numericals are numeric
r2.wide.data[,c(3:58)] <- sapply(r2.wide.data[,c(3:58)], as.numeric)

# Define column names for preliminary keepers
colnames <-
  c(
    "pre_subject",
    "pre_group",
    "pre_reminders",
    "pre_rathus",
    "pre_aaas_ag",
    "pre_aaas_ad",
    "pre_lsas_anx",
    "pre_lsas_avo",
    "pre_lsas_int",
    "pre_lsas_per",
    "pre_lsas_sum",
    "pre_gad_sum",
    "pre_phq_sum",
    "pre_phq_sui",
    "pre_phq_q10",
    "pre_well",
    "dur_reminders",
    "dur_rathus",
    "dur_aaas_ag",
    "dur_aaas_ad",
    "dur_lsas_anx",
    "dur_lsas_avo",
    "dur_lsas_int",
    "dur_lsas_per",
    "dur_lsas_sum",
    "dur_gad_sum",
    "dur_phq_sum",
    "dur_phq_sui",
    "dur_phq_q10",
    "dur_well",
    "post_reminders",
    "post_rathus",
    "post_aaas_ag",
    "post_aaas_ad",
    "post_lsas_anx",
    "post_lsas_avo",
    "post_lsas_int",
    "post_lsas_per",
    "post_lsas_sum",
    "post_gad_sum",
    "post_phq_sum",
    "post_phq_sui",
    "post_phq_q10",
    "post_well",
    "postg3_reminders",
    "postg3_rathus",
    "postg3_aaas_ag",
    "postg3_aaas_ad",
    "postg3_lsas_anx",
    "postg3_lsas_avo",
    "postg3_lsas_int",
    "postg3_lsas_per",
    "postg3_lsas_sum",
    "postg3_gad_sum",
    "postg3_phq_sum",
    "postg3_phq_sui",
    "postg3_phq_q10",
    "postg3_well"
)

# Set column names
colnames(r2.wide.data) <- colnames

# Merge post data for group 3 with post data for group 1 + 2
# Pre: 
# - 3--16
# During:
# - 17--30
# Post group 1 + 2:
# - 31--44
# Post group 3:
# - 45--58
g3key <- which(!is.na(r2.wide.data$postg3_reminders))
r2.wide.data[g3key,c(31:44)] <- r2.wide.data[g3key,c(45:58)]

# Merge files from iTerapi
# by "pre_subject" and "Användare" respectively
r2.raw.data.merged <- merge(r2.wide.data,r2.raw_conversations.data,by.x="pre_subject",by.y="Användare")
names(r2.raw.data.merged)[names(r2.raw.data.merged) == 'Antal skickade meddelanden'] <- 'messages_sent'
names(r2.raw.data.merged)[names(r2.raw.data.merged) == 'Antal tilldelade moduler'] <- 'modules_assigned'
names(r2.raw.data.merged)[names(r2.raw.data.merged) == 'Antal öppnade moduler'] <- 'modules_opened'

# Strip out unwanted columns
r2.wide.data <- r2.raw.data.merged[,c(1:44,60:62)] # Keep columns that we want

# Anonymise, simplify and clean up data
r2.wide.data$subject <- factor(c(1:length(r2.wide.data[,1]))) # Add anonymous subject IDs
r2.wide.data$group <-
  factor(ifelse(
    grepl("Grupp 1", r2.wide.data$pre_group),
    1,
    ifelse(
      grepl("Grupp 2", r2.wide.data$pre_group),
      2,
      ifelse(grepl("Grupp 3", r2.wide.data$pre_group), 3, NA)
    )
  ),
  levels = c(3,1,2),
  labels = c("Waitlist","Selfhelp","Guided")) # Add group designations
r2.wide.data$therapist <-
  factor(ifelse(
    grepl("Grupp 2: P", r2.wide.data$pre_group),
    1,
    ifelse(grepl("Grupp 2: T", r2.wide.data$pre_group),
           2, NA) # "None" instead of NA?
  ),
  levels = c(1,2),
  labels = c("A","B")) # Add therapist shorthands
r2.wide.data <- r2.wide.data[,c(48:50,1:47)] # Move categorical variables to the beginning
r2.wide.data <- r2.wide.data[,-c(4:5)] # Drop 

# Save safe data frame as a single object to the file system
saveRDS(r2.wide.data,file="r2.wide.data.RDS")

# Delete Excel file and clean up environment
prompt.keep <-
  readline(prompt = "Type an uppercase 'K' key to keep the Excel file (or press any other key to delete it): ")
if (prompt.keep == "K") {
} else {
  file.remove(raw_excel)
}
rm(list = ls())

```

```{r import and reshape data}

# Get wide data
r2.wide.data <- readRDS("r2.wide.data.RDS")

n = length(r2.wide.data[,1])
t = 3 # 2do: change to 4 with final data

# Reshape (manually) to long data
r2.long.data <- data.frame(
  subject = factor(rep(r2.wide.data$subject, times = t)),
  group = factor(rep(r2.wide.data$group, times = t)),
  time = factor(rep(c(1,2,3), each = n), labels = c("Pre","During","Post")), # 2do: add "fu" with final data
  therapist = as.factor(rep(r2.wide.data$therapist, times = t)),
  rathus = c(
    r2.wide.data$pre_rathus,
    r2.wide.data$dur_rathus,
    r2.wide.data$post_rathus#,
    #r2.wide.data$fu_rathus # 2do: enable with final data
  ),
  aaas_ag = c(
    r2.wide.data$pre_aaas_ag,
    r2.wide.data$dur_aaas_ag,
    r2.wide.data$post_aaas_ag#,
    #r2.wide.data$fu_aaas_ag # 2do: enable with final data
  ),
  aaas_ad = c(
    r2.wide.data$pre_aaas_ad,
    r2.wide.data$dur_aaas_ad,
    r2.wide.data$post_aaas_ad#,
    #r2.wide.data$fu_aaas_ad # 2do: enable with final data
  ),
  lsas_anx = c(
    r2.wide.data$pre_lsas_sum,
    r2.wide.data$dur_lsas_sum,
    r2.wide.data$post_lsas_sum#,
    #r2.wide.data$fu_lsas_sum # 2do: enable with final data
  ),
  lsas_avo = c(
    r2.wide.data$pre_lsas_avo,
    r2.wide.data$dur_lsas_avo,
    r2.wide.data$post_lsas_avo#,
    #r2.wide.data$fu_lsas_avo # 2do: enable with final data
  ),
  lsas_int = c(
    r2.wide.data$pre_lsas_int,
    r2.wide.data$dur_lsas_int,
    r2.wide.data$post_lsas_int#,
    #r2.wide.data$fu_lsas_int # 2do: enable with final data
  ),
  lsas_per = c(
    r2.wide.data$pre_lsas_per,
    r2.wide.data$dur_lsas_per,
    r2.wide.data$post_lsas_per#,
    #r2.wide.data$fu_lsas_per # 2do: enable with final data
  ),
  lsas_sum = c(
    r2.wide.data$pre_lsas_sum,
    r2.wide.data$dur_lsas_sum,
    r2.wide.data$post_lsas_sum#,
    #r2.wide.data$fu_lsas_sum # 2do: enable with final data
  ),
  gad_sum = c(
    r2.wide.data$pre_gad_sum,
    r2.wide.data$dur_gad_sum,
    r2.wide.data$post_gad_sum#,
    #r2.wide.data$fu_gad_sum # 2do: enable with final data
  ),
  phq_sum = c(
    r2.wide.data$pre_phq_sum,
    r2.wide.data$dur_phq_sum,
    r2.wide.data$post_phq_sum#,
    #r2.wide.data$fu_phq_sum # 2do: enable with final data
  ),
  phq_sui = c(
    r2.wide.data$pre_phq_sui,
    r2.wide.data$dur_phq_sui,
    r2.wide.data$post_phq_sui#,
    #r2.wide.data$fu_phq_sui # 2do: enable with final data
  ),
  phq_q10 = c(
    r2.wide.data$pre_phq_q10,
    r2.wide.data$dur_phq_q10,
    r2.wide.data$post_phq_q10#,
    #r2.wide.data$fu_phq_q10 # 2do: enable with final data
  ),
 well = c(
    r2.wide.data$pre_well,
    r2.wide.data$dur_well,
    r2.wide.data$post_well#,
    #r2.wide.data$fu_well # 2do: enable with final data
  ),
  messages_sent = as.factor(rep(r2.wide.data$messages_sent, times = t)),
  modules_assigned = as.factor(rep(r2.wide.data$modules_assigned, times = t)),
  modules_opened = as.factor(rep(r2.wide.data$modules_opened, times = t))
)

# Subsetting keys

lg1 <- grepl("Selfhelp", r2.long.data$group)
lg2 <- grepl("Guided", r2.long.data$group)
lg3 <- grepl("Waitlist", r2.long.data$group)

lt1 <- grepl("Pre", r2.long.data$time)
lt2 <- grepl("During", r2.long.data$time)
lt3 <- grepl("Post", r2.long.data$time)

lg1t1 <- r2.long.data$group == "Selfhelp" & r2.long.data$time == "Pre"
lg1t2 <- r2.long.data$group == "Selfhelp" & r2.long.data$time == "During"
lg1t3 <- r2.long.data$group == "Selfhelp" & r2.long.data$time == "Post"

lg2t1 <- r2.long.data$group == "Guided" & r2.long.data$time == "Pre"
lg2t2 <- r2.long.data$group == "Guided" & r2.long.data$time == "During"
lg2t3 <- r2.long.data$group == "Guided" & r2.long.data$time == "Post"

lg3t1 <- r2.long.data$group == "Waitlist" & r2.long.data$time == "Pre"
lg3t2 <- r2.long.data$group == "Waitlist" & r2.long.data$time == "During"
lg3t3 <- r2.long.data$group == "Waitlist" & r2.long.data$time == "Post"

# Finally, make sure the waitlist condition has zero modules assigned & opened
# Rationale: At the time of writing, participants have started with module 1 just 
# after having completed their post measurement survey
r2.long.data[lg3,c(18:20)] <- NA 


```

```{r norms}

### AAA-S Adaptive assertiveness
# Norms: Thompson (2011) 
# Adaptive assertiveness
# Student sample 1: 57.6 (7.5), alpha .82 <- Let's use these
# Student sample 2: 56.8 (7.4), alpha .82
# Clinical sample: 50.0 (8.4), alpha .69
r.AAAS.ad = 0.82
sd.AAAS.ad.norm = 7.5
mean.AAAS.ad.norm = 57.6

### AAA-S Aggressive assertiveness
# Norms: Thompson (2011) 
# Aggressive assertiveness
# Student sample 1: 33.2 (9.7), alpha .88 <- Let's use these
# Student sample 2: 31.6 (8.7), alpha .87
# Clinical sample: 27.5 (7.6), alpha .82
r.AAAS.ag = 0.88
sd.AAAS.ag.norm = 9.7
mean.AAAS.ag.norm = 33.2

### PHQ9
# Normdata: Kroenke, K., Spitzer, R. L., & Williams, J. B. (2001). The PHQ-9: validity of a brief depression severity measure. Journal of General Internal Medicine, 16(9), 606–613. Retrieved from http://www.ncbi.nlm.nih.gov/pubmed/11556941
r.PHQ9 = 0.89
sd.PHQ9.norm = 3.8
mean.PHQ9.norm = 5.08

### GAD7
# Normdata: Spitzer, R. L., Kroenke, K., Williams, J. B. W., & Löwe, B. (2006). A Brief Measure for Assessing Generalized Anxiety Disorder. Archives of Internal Medicine, 166(10), 1092. https://doi.org/10.1001/archinte.166.10.1092
# Löwe, B., Decker, O., Müller, S., Brähler, E., Schellberg, D., Herzog, W., & Herzberg, P. Y. (2008). Validation and Standardization of the Generalized Anxiety Disorder Screener (GAD-7) in the General Population. Medical Care, 46(3), 266–274. https://doi.org/10.1097/MLR.0b013e318160d093
r.GAD7 = 0.92
sd.GAD7.norm = 4.8
mean.GAD7.norm = 4.9

### LSAS-24
# Normdata: Fresco, D. M., Coles, M. E., Heimberg, R. G., Liebowitz, M. R., Hami, S., Stein, M. B., & Goetz, D. (2001). The Liebowitz Social Anxiety Scale: a comparison of the psychometric properties of self-report and clinician-administered formats. Psychol Med 31, 1025-1035.
# Svenska normer: https://www.fbanken.se/form/34/liebowitz-social-anxiety-scale-self-report
# Test-retestreliabiliteten efter 12 veckor för totalpoängen var r = 0.83. <-- Let's use these
# SOFIE-1 (n=64)
# Totalpoäng:
# Före behandling M=68.5 (sd=22.5)
# Efter behandling M=45.6 (sd=25.1) <-- Let's use these
# Subscale Fear
# Före behandling M=36.9 (sd=12.1)
# Efter behandling M=25.4 (sd=12.8)
# Subscale Avoidance
# Före behandling M=31.6 (sd=11.3)
# Efter behandling M=20.2 (sd=12.9)
r.LSAS24 = 0.83
sd.LSAS24.norm = 25.1
mean.LSAS24.norm = 45.6

### Rathus
# Modern norms are missing, see questions above
#r.Rathus = 0.76 # Split half reliability according to Quillin (1977)
r.Rathus = 0.84 # Suzuki2007
sd.Rathus.norm = sd(r2.long.data[grepl("Pre", r2.long.data$time),5],na.rm=T)
mean.Rathus.norm = mean(r2.long.data[grepl("Pre", r2.long.data$time),5],na.rm=T)

```

Underskott av beteenden som går att samla under begreppet *assertiveness* (från engelska översatt till ”konstruktiv självhävdelse”) förknippas med en lång räcka psykologiska problem, exempelvis olika ångestsyndrom som generaliserat ångestsyndrom, social ångest och paniksyndrom, liksom depression, schizofreni med mera [@Speed2018a].

Träning i *assertiveness* har en lång historia med behavioristiska rötter från 1950-talet och framåt, bland annat genom @andrew2001conditioned och @Wolpe1966. Dessa första terapier byggde på principer om klassisk betingning: Målet för träningen var att para aversiva stimuli som tidigare gav upphov till exempelvis passivitet eller aggressivitet med adaptiva beteenden som tidigare uttryckts i underskott – ofta med avslappning som en integrerad del, utifrån rationalen att avslappning och ångest inte är förenliga. Som en del i den självhävdelsefokuserade psykoterapin föreskrevs ett antal olika  beteenden för klienter och patienter att träna på, till exempel att säga nej till andra.

Under 1970-talet kom träning i konstruktiv självhävdelse att både formaliseras till kompletta behandlingsprogram, som i @LINEHAN1979, och populariseras, som i självhjälpstitlar som *Don’t say yes when you want to say no* [@fensterheim1975don] och *When I say no, I feel guilty: how to cope–using the skills of systematic assertive therapy* [@smith1975say]. Självhjälpsboomen under 1970-talet sammanföll med sociala och politiska omvälvningar i samhället, där marginaliserade grupper gjorde sig allt mer hörda och maktstrukturer i samhället sattes under förändringstryck. Dessa emanciperande och normbrytande rörelser väckte motstånd – precis som behavioristiskt influerade terapier gjorde. Ett roligt exempel på kritik av träning i konstruktiv självhävdelse är @607233319760514, som frankt rekommenderade deltagare i *assertiveness*-kurser att hävda sig själva genom att vägra betala kursavgiften.

I och med psykatrins allt tydligare inriktning mot syndromala kategoriseringar av psykisk ohälsa, kanske tydligast i form av *Diagnostic and Statistical Manual of Mental Disorders* [@american1968diagnostic] med efterföljare, kom träning i *assertiveness* så småningom att falla i glömska. Mycket sporadiskt återaktualiserades begreppet som mål för behandling under 1990-talet, då kompletterad med metoder för kognitiv omstrukturering i enlighet med principerna i @beck1979cognitive, för att på så sätt hjälpa personer med (mer eller mindre generaliserade) hindrande förutsägelser i svåra situationer att finna stöd för mer hjälpsamma förutsägelser.

Bristande konstruktiv självhävdelse är ett exempel på ett behandlingsmål som är av allt större värde, för både kliniska och sub-kliniska populationer, inte minst som pendeln svingar tillbaka från syndromal diagnostik till transdiagnostik [@Speed2018a]. Det gäller särskilt, menar vi, om den solida beteendendevetenskapliga grunden byggs på med metoder och förhållningssätt som har utvecklats inom den kontextuella beteendevetenskapen sedan slutet av 1900-talet. Dessa inkluderar motiverande tekniker som går att tillämpa i större skala än ansikte mot ansikte-behandling och som tillsammans med landvinningar inom internetförmedlad terapi kan göra det möjligt att nå och hjälpa även individer som saknar tillgång till eller motivation att söka traditionell psykologisk behandling.

## Vad är konstruktiv självhävdelse?

Begreppet assertiveness kom under 1970-talet att omfamna en allt längre lista med beteendemässiga operationaliseringar – så att det till slut blev svårt att skilja från begreppet ’social färdighet’ @LINEHAN1979. Det är därför viktigt att avgränsa begreppet.

@alberti1974your definierar konstruktiv självhävdelse som handlande som återspeglar individens egna långsiktiga intressen. Det inbegriper förmågan att ”stå upp för sig själv” utan överdriven ångest och färdigheten att uttrycka sina känslor samt att utöva sina egna rättigheter utan att kränka andras rättigheter. Med ’utöva sina rättigheter’ menas att både i icke-verbal och verbal handling uttrycka sina tankar, känslor och önskningar.

Graden av konstruktiv självhävdelse för en person i en given situation kan inordnas som en punkt i en graf (se figur \@ref(fig:assertiveness)) med två kontinuerliga dimensioner: handlande med respekt för andras rättigheter på x-axeln och handlande med respekt för egna rättigheter på y-axeln. Konstruktiv självhävdelse är en kommunikationsstil som skiljer sig från aggressiv självhävdelse (det vill säga hävdande av egna rättigheter på bekostnad av andras). Det skiljer sig även från kommunikationsstilen passiv självhävdelse (det vill säga förnekande av egna rättigheter till förmån för andras) och från passiv-aggressiv självhävdelse (det vill säga bristande respekt för både egna och andras rättigheter). Gränsdragningarna mellan kommunikationsstilarna är förstås flytande, eftersom dimensionerna är kontinuerliga.

```{r assertiveness, out.width="75%", fig.align="center", out.extra='', fig.cap='Konstruktiv självhävdelse definieras i träningsprogrammet Respekt i kvadrat som handlande som är förenligt med samtidig respekt för egna och andras rättigheter. Passiv självhävdelse kan på samma sätt definieras som låg grad av respekt för egna rättigheter men hög grad av respekt för andras rättigheter; aggressiv självhävdelse kan definieras som hög grad av respekt för egna rättigheter men låg grad av respekt för andras rättigheter.'}

knitr::include_graphics("canvas-konstruktiv-slinga-X.pdf") 

```

### Vikten av ett funktionellt perspektiv

@Mitamura2018 problematiserar skillnaden mellan aggressiv och konstruktiv självhävdelse. De olika kommunikationsstilarna behöver förstås i de sammanhang de utförs. Beteenden som i en japansk (eller för all del svensk) kontext kan framstå som aggressiva kan i en amerikansk kontext framstå som konstruktiv självhävdande; beteenden som i en viss familj eller vänskapskrets ses som konstruktiva kan i andra ses som passiva, och så vidare. Vad som i kontexten menas med handlande som är förenligt med egna och andras rättigheter är föremål för förhandling mellan parterna. Genom att anlägga ett funktionellt och kontextuellt synsätt på självhävdandebeteenden är det möjligt att använda begreppen utan att moralisera eller att vara normativt förskrivande. Begreppen 'konstruktiv självhävdelse', 'passiv självhävdelse' och 'aggressiv självhävdelse' bör användas pragmatiskt för att till exempel i en terapi särskilja och tala om beteenden i en specificerad kontext -- inklusive hur de förhåller sig till normer och regler på samhällsnivå, gruppnivå och individnivå.

## Konstruktiv självhävdelse och aktuellt forskningsläge

Forskning på *assertiveness* övergavs i stort sett efter 1970-talet. Under de senaste åren har dock intresset för självhävdelse ökat något igen. @Vagos2019 konstaterar att självupplevd grad av psykiskt lidande korrelerar negativt med grad av konstruktiv självhävdelse, i linje med rationalen för träning i *assertiveness* som den presenterades av @Wolpe1966. @Amy2015 visar en negativ korrelation mellan att uppleva social ångest och konstruktiv självhävdelse. Deras slutsats är att man kan öka oddsen för konstruktivt självhävdande beteenden för en person antingen genom att i behandling **[minska/exponera för]** social ångest och/eller att arbeta med hur personen förhåller sig till sin ångest. 

@Speed2018a sammanställer forskningsläget kring *assertiveness*. Träning i konstruktiv självhävdelse kan förbättra måendet vid både ångestsyndrom och depression och öka självförtroende samt förbättra upplevd tillfredsställelse i parrelationer. Författarna konstaterar att träning i konstruktiv självhävdelse redan ingår i de bredare begreppen som beteendeaktivering och färdighetsträning i flertalet allt mer beforskade behandlingsmetoder -- som dialektisk beteendeterapi (DBT), *Acceptance and Commitment Therapy* (ACT) och beteendeaktivering vid depression. En stor andel av den forskning om *assertiveness* som transdiagnostiskt begrepp som har gjorts är till åren kommen och att det finns ett stort behov att på nytt utvärdera den specifika effekten av självhävdelseträning [@Speed2018a]. 

### Evidensen för KBT vid ångest och depression

Evidensen för beteendeterapi och KBT för syndromala och icke-syndromala psykologiska problem har konstaterats vara god sedan många år tillbaka, både inom ramen för väl avgränsade och kontrollerade *efficacy*-studier och i ekologiskt valida *effectiveness*-studier. Det gäller även i hög grad de områden för vilka bristande konstruktiv självhävdelse är en del av problembeskrivningarna, till exempel ångestsyndrom, social fobi, generaliserat ångestsyndrom (GAD) och depression. 

@Chambless2001 ger en tidig översikt av det samlade forskningsläget för KBT utifrån angivna utgångspunkter för vad som kan betraktas som av empiri bekräftat framgångsrika terapiformer -- det vill säga terapi som undersökts med randomiserade kontrollerade studier, specificerade testpopulationer och väl beskrivna behandlingar. Sammanställningen visar att KBT överlag har bättre evidens än andra terapiformer. Systematiska sammanställningar med uppdaterat forskningsläge utifrån dessa principer publiceras sedan dess regelbundet i England av @NationalInstituteforHealthandCareExcellence2018 och i USA av @AmericanPsychologicalAssociation2016. @Socialstyrelsen2017 ger de senaste nationella riktlinjerna för vård vid depression och ångestsyndrom i Sverige. I dessa riktlinjer är KBT-behandling näst intill uteslutande förstahandsvalet vid psykologisk behandling.

@Hofmann2012 är en översikt av meta-analyser som visar att KBT alltjämt är en av de mest effektiva terapiformerna. I deras översikt visade sig KBT effektivt för att motverka bland annat trauma- och stressrelaterade symptom, liksom depressiva och ångestrelaterade syndrom. Litteraturen stödjer att KBT har god effekt för de syndrom som @Speed2018a associerar med brister i konstruktiv självhävdelse.

Trots att evidensen för kognitiv och beteendeterapeutisk behandling vid ångestsyndrom och depressiva syndrom är god förblir majoriteten av fallen även i länder med väl utvecklad sjukvård obehandlade @Craske2017.

## Evidensen för internetbaserad kognitiv beteendeterapi

Internetbaserad kognitiv beteendeterapi, I-KBT, började undersökas och utvärderas kring millenniumskiftet. Under de 20 åren som passerat sedan dess har hundratals med studier hunnit göras kring I-KBT. Idag används I-KBT som ett behandlingsalternativ inom flera olika länder som ett komplement till mer traditionella vårdalternativ [@Andersson2016]. 

Det finns i Sverige flera exempel på självhjälpsmaterial i KBT som har beforskats i form av I-KBT och sedan publicerats för allmänheten i form av självhjälpsböcker. Exempel på dessa är **[radda upp Pers många altster här :-)]**.  Dessa behandlingsprogram består allt som oftast av moduler (som motsvarar kapitel i självhjälpsböckerna) innehållande psykoedukativ text, övningar och hemuppgifter kopplade till patientens besvär. Vanligtvis tilldelas deltagarna en modul per vecka. I många av dessa behandlingsprogram har även en stödbehandlare tilldelats deltagarna. Stödbehandlaren kan ge återkoppling, besvara frågor, och ge stöd allt eftersom behandlingen fortskrider [@Vlaescu2016].

**[Möjligen problematisera kommersialiseringen av forskningsresultat här -- men å andra sidan är det ett billigt sätt för konsumenten att få tillgång till material ... Också skriva något här om att flera landsting och även privata aktörer erbjuder allt fler behandlingsprogram över internet.]**

I-KBT är en effektiv behandlingsmetod för ett brett spektrum av olika besvär. I en meta-analys från 2018 – som inkluderade 64 RCT-studier – konstateras I-KBT vara effektivt för behandling av både depression, paniksyndrom, agorafobi, social fobi samt generaliserat ångestsyndrom [@Andrews2018]. Författarna finner att medeleffektstorleken för internet-KBT (I-KBT) är *d* = 0,8 eller mer i jämförelse med kontrollbetingelse. Enligt resultaten tenderar också effekten att hålla i sig över tid. I-KBT är dessutom jämförbart effektmässigt med terapeutledd terapi. Dessa resultat bekräftar tidigare fynd i samma riktning med 22 RCT-studier [@Andrews2010]. 

I-KBT har även visat sig vara effektivt vid behandling av PTSD [@Sijbrandij2016], insomni [@Zachariae2016] och för att minska lidandet vid olika kroniska hälsobesvär [@Mehta2019]. I-KBT är också en verksamt vid en rad olika transdiagnostiska symtom såsom stress [@Day2013], prokrastinering [@Rozental2015] och perfektionism [@Rozental2017; @Wade2019].

*Ta också med referens till @Andersson2016b ?*

*Flytta hit och redigera: [Icke desto mindre har I-KBT-behandling visat sig vara en effektiv behandlingsform. Både i en metaanalys från 2008 samt i en metaanalys från 2018 konstaterades I-KBT-behandlingar likvärdiga ansikte mot ansikte-behandlingar (Barak2008; Carlbring2018).]*

Trots att evidensen för kognitiv och beteendeterapeutisk behandling vid ångestsyndrom och depressiva syndrom är god förblir majoriteten av fallen även i länder med väl utvecklad sjukvård obehandlade [@Craske2017]. Många kan bära på ett psykiskt lidande utan att för den skull nå upp till kriterierna för någon av diagnoserna i DSM. Och för dem som ändå skulle göra det är tillgången till vård en begränsande faktor som I-KBT kan avhjälpa [@Andrews2018].

### Användarupplevelsen och framgångsfaktorer vid I-KBT

I-KBT kan erbjuda patienter fördelar i förhållande till terapeutledd behandling. I-KBT kan erbjuda en anonymitet som gör det lättare för vissa grupper att söka sig till vård [@Lundgren2018; @Rozental2020] och ger dessutom möjlighet till tidsmässig flexibilitet. Ytterligare en fördel som @Lundgren2018 uppmärksammar är det många upplever att det är enklare att uttrycka sig i skrift än i tal.

En nackdel med I-KBT är att vissa deltagare hindras av besvär med tekniken, som hindrar dem från att ta del av vården som erbjuds. En annan är att de lösare tidsramarna erbjuder möjlighet att skjuta upp eller prioritera ned internetbaserad behandling, jämfört med fysiska besök hos en kliniker [@Burke2019]. **[till diskussion]**

För att maximera oddsen för ett positivt utfall bör I-KBT-behandlingar ha tydliga inklusionskriterier **[det har vi inte haft -- till diskussion]** samt screena och välja deltagare utifrån dessa. Framgångsrika I-KBT-behandlingar inkluderar interaktiva behandlingskomponenter, innehåller relevanta pedagogiska inslag om psykiska och kroppsliga besvär och om vad som vidmakthåller psykiska problem, liksom komponenter för att bryta vidmakthållandet av besvären [@Barak2008].

### Internet och internetanvändning

*detta avsnitt bör möjligen flyttas någon annanstans eller bakas in i andra avsnitt. Möjligen före avsnittet "Internetbaserad kognitiv beteendeterapi"*

Internet har ändrat gemene mans tillgång till information och tjänster på ett paradigmskiftsliknande sätt. För cirka 15 år sedan använde mindre än 20% av världens befolkning internet. 2019 uppskattas det att nästan 54% av världens befolkning använder sig av internet. I Europa är motsvarande siffra 83% [@ITU2019] och enligt Internetstiftelsens rapport Svenskarna och internet [@Findahl2019] har internetanvändandet i Sverige ökat från 85% år 2010 till 95% år 2019. Nästintill hela Sveriges befolkning är aktiva internetanvändare. Fler än 8 av 10 av de som använder internet i Sverige söker även efter hälso- och medicinsk information på nätet och cirka hälften utnyttjar diverse e-tjänster relaterade till sjukvården [@Findahl2019]. 

Regeringens har även som vision att Sverige år 2025 ska vara bäst i världen på e-hälsa. En del i denna vision är att kunna erbjuda internetbaserade behandlingsalternativ  [@Socialdep2016]. I dagsläget erbjuds redan internetbaserad behandling i viss utsträckning inom den svenska sjukvården (se bland annat div.socialstyrelsen.se för mer information)  Internetbaserad vård har flertalet fördelar. Flexibiliteten i var och när vårdkontakten genomförs innebär att potentiellt fler personer kan nyttja den. Vården kan potentiellt – beroende på upplägg – även finnas tillgänglig dygnet runt. Utöver detta ger digitaliserad vård tillgång till kommunikationsvägar som kan passa bättre för vissa vårdsökande jämfört med traditionell vård. 

## Verksamma komponenter

Innan vi fördjupar oss i behandlingsprogrammets upplägg och övriga metodfrågor vill vi stanna upp en kort stund och lyfta fram några av de mindre vedertagna teorier och modeller som inspirerade oss i vår utformning samt anpassning av behandlingsprogrammet. Dessa teorier och modeller influerade oss även i vårt förhållningssätt till deltagarna. Det är inom KBT väl etablerat att psykoedukativa inslag, formulerande av målsättning, exponering, hemuppgifter, kognitiv omstrukturering med mera är effektiva processer för att maximera behandlingsutfall [@Kazantzis2018].

### Growth mindset + undertryckande 

*ska få ny rubrik och bör troligen kortas ner markant*

Vi tog utöver dessa väletablerade inslag även med oss inspiration från forskning om utvecklande och fixerade tankesätt. Ett fixerat tankesätt är antagandet att förmågor, färdigheter samt egenskaper är fasta och oföränderliga medans ett utvecklande tankesätt är antagandet att dessa förmågor, färdigheter och egenskaper kan utvecklas och förändras. Tankesätten är ett sorts ramverk genom vilket man tolkar och förstår sig på sina erfarenheter, vilket i sin tur påverkar vilka beteenden och emotioner man uppvisar. [@Dweck1995] Ett utvecklande tankesätt kan bland annat leda till att man tar på sig fler utmaningar, fortsätter kämpa vid bakslag och att man överlag presterar bättre [@Dweck2019]. I verkligheten är ens tankesätt sällan antingen eller, utan återfinns på ett kontinuum [@Dweck1995]. Tankesätten kan beröra mer övergripande domäner, såsom personlighet och intelligens, eller mer specifika domäner, såsom ångest och emotioner. Man kan ha ett fixerat tankesätt inom en viss domän, och ett utvecklande tankesätt inom en annan [@Schroder2016]. Har man ett utvecklande tankesätt kring ångest leder det både till större motivation under en behandlings gång och till större odds för positivt behandlingsutfall [@Schroder2015; @DeCastella2015]. Utöver detta har det även visat sig att personer med ett fixerat tankesätt i större utsträckning försöker undertrycka negativa emotioner samt i mindre utsträckning omvärderar sina övertygelser i ljuset av nya erfarenheter [@Schroder2015]. Undertryckande och oacceptabelhet är särskilt vanligt hos personer som lider av ångestsyndrom och depressiva syndrom [@Campbell-Sills2006]

Regelbundet användande av undertryckande är kopplat med flertalet negativa följder, bland annat: mer upplevande av negativa emotioner (och mindre upplevande av positiva emotioner), större undvikande av nära relationer, mindre socialt stöd, lägre självförtroende och sämre upplevt generellt välmående överlag [@Gross2003]. 

Den aktuella studien hade varken tankesätt eller undertryckande som huvudfokus, men vi var icke desto mindre influerade av dessa teorier i vårt utformande och anpassade av behandlingsprogrammet. Kan behandlingsprogrammet utformas på så sätt att deltagarna hjälps från ett fixerat tankesätt mot ett mer utvecklande tankesätt bör detta både leda till en reduktion i negativa symptom [@Schroder2015] och i undertryckande. Hur träna tankesätt? Allteftersom ett mer utvecklande tankesätt formas bör alltså acceptans för ens emotioner och ångest öka tillsammans med en insikt i att dessa emotioner och denna ångest går att bemöta och bemästra. Dessa teorier var även influenser i hur behandlarna bemötte deltagarna.

<!-- Potentiellt använda DeCastella2015 som brygga in i hur variation i exponering (där man inte undantrycker sina känslor) och att närma sig obehaget (och i samma veva motbevisar sitt fixed mindset om ens ångest och ens relation till den) leder till symtomlindring och ökat välmående (Craske2008, Knowles2019, Blakey2016, Sewart2019). 
-->

### Emotionellt/upplevelsmässigt undvikande

*@Pittig2014 -- skriv om detta!*

<!--
Individuals avoid stimuli which are associated with aversive experience to preserve safety. However, behavioral avoidance also causes impairments and prevents the individual from attaining positive rewards. Little is known about the link between fear acquisition and the development of behavioral avoidance in the presence of potential rewards. Therefore, two experiments investigated the impact of fear conditioning on a subsequent gambling task. In an experimental group (n = 30) advantageous choices (higher reward probability) were linked to a fear-relevant stimulus that was associated with an aversive unconditioned stimulus (US) during fear conditioning (conditioned stimulus, CS+). A disadvantageous choice (lower reward probability) was, however, linked to a safe stimulus that was never associated with the US (CS-). In a control group (n = 25), fear conditioning was followed by a similar gambling task with novel stimuli. A second experiment focused on individual predictors of avoidant decisions (n = 81). Compared with the control group, individuals in the experimental groups avoided the advantageous CS + choice despite fewer gains. The predictor analysis further clarified that avoidant decisions were pronounced in highly trait anxious participants who exhibited higher fear responses. On the other hand, findings also indicated a reduction in absolute avoidance across the task. Combined, these findings demonstrate that fear conditioning can lead to avoidant decision making, especially in vulnerable individuals. The resulting costs parallel impairments caused by behavioral avoidance. Such an emotional decision-making style may be a link between aversive experience and the development of habitual pathological avoidance. Introducing rewards for approach, however, may counteract avoidant decisions.
-->

*@Sewart2019 -- varians*

*Ett stycke om vikten av variation i exponering kommer antagligen att dyka upp här. Referenser bl a (Craske2008) (Knowles2019) (Blakey2016) (Sewart2019)*

*Tydligt formulerade frågeställningar avslutar bakgrunden. De nedan är direkt kopierade från vår etikansökan och skall arbetas om till mer lättsmält text. Åtminstone bakas in i ett för bakgrunden avslutande stycke*

*Primär frågeställning:*
*Är I-KBT utan terapeutstöd non-inferior I-KBT med terapeutstöd vad det gäller ökning av konstruktiv självhävdelse och minskning av passiv och aggresiv självhävdelse?*


*Sekundära frågeställnigar:*
*Är kontrollgrupp inferior I-KBT med terapeutstöd och/eller I-KBT utan terapeutstöd vad det gäller ökning av konstruktiv självhävdelse och minskning av passiv och aggressiv självhävdelse?*

*Vilka patientfaktorer påverkar effektiviteten av endera eller båda behandlingsalternativen (prediktorer/moderatorer)?*

*Vilka faktorer inom behandlingsalternativen påverkar deras effekt (mediatorer)?*

# Metod

## Design

Sample-storleken för varje grupp bestämdes till n=70 med en powerberäkning innan rekrytering påbörjades. I studien planerade manipulationer, variabler, mättillfällen och insamlad data har använts i de efterföljande analyserna utan selektion i efterhand. Både randomiseringen som exkluderade deltagare från studien, randomiseringen av de 210 deltagarna till sina respektive grupper samt randomiseringen av deltagarna med behandlingsstöd till respektive behandlare gjordes av oberoende tredje part vid Stockholms Universitet med hjälp av internetbaserade randomiseringstjänster (www.random.org för exkluderingen och randomiseringen till respektive behandlare samt www.sealedenvelope.com för randomiseringen till de tre grupperna). Deltagarna informerades via den webbaserade plattformen om exkludering eller vilken grupp de tillhörde. 

### Rekrytering

Rekrytering skedde mellan 28 januari och 5 februari 2020. Studien annonserades på flertalet sociala medier (www.facebook.com, www.twitter.com, www.linkedin.com samt www.instagram.com). Den annonserades även på diverse andra webbplatser (t ex www.studie.nu). De som ville veta mer om studien hänvisades till studiens hemsida (www.respektikvadrat.se). Där fanns information om hur studien skulle gå till, vilka inklusions- samt exklusionskriterierna var och när studien startade. Det fanns även information om vilka som var involverade i studien samt kontaktuppgifter till studieansvarig. Deltagarna anmälde sitt intresse genom att uppge sin e-postadress. I samband med att deltagarna hade möjlighet att anmäla sitt intresse presenterades de även med information kring potentiella risker med att delta, sekretess, datasäkerhet, datahantering, att deltagandet är frivilligt och kan avbrytas när som helst. När deltagarna väl anmält sitt intresse skickades en länk till deras e-postadresser med självskattningsformulär att besvara elektroniskt. Formulären frågade efter generellt välmående, nedstämdhet, ångest, socialfobiska tendenser samt egenupplevd självhävdelse. Deltagarna fick även fylla i demografiska frågor samt frågor om erfarenhet av tidigare psykologisk behandling, motivation till att delta i den aktuella studien samt om pågående medicinering. Deltagarna hade även möjligheten att i fritext informera om de ansåg att det fanns något annat som var nödvändigt att beakta vid bedömningen.

### Deltagare
Som framgår av figur~\@ref(fig:flow) så anmälde totalt 657 personer intresse till studien varav 464 personer slutförde hela screeningsprocessen. Av dessa exkluderades 126 personer då de uppfyllde något av de uppsatta exklusionskriterierna. De kvarvarande 338 personerna erbjöds plats i studien. Av dessa bejakade 253 sin plats. 43 personer exkluderades från behandlingen genom randomisering så att exakt 210 inkluderades. De deltager som exkluderades via randomisering erbjöds tillgång till materialet på samma sätt som kontrollgruppen fick det – men med skillnaden att deras resultat ej inkluderats i beräkningarna. Vid behandlingsstart hade alltså studien 210 deltagare.

```{r flow, out.width="100%", fig.align="center", out.extra='', fig.cap='Här skriver du din figurtext.'}

#knitr::include_graphics("flow.pdf")

```


#### Inkluderingskriterier
För att delta krävdes det att man var svensk medborgare, minst 18 år gammal, hade tillgång till en internetuppkoppling samt att man behärskade svenska i tal och skrift. Alla deltagare som erbjöds plats i studien blev informerade om detta via den webbaserade plattformen de använt sig av för att anmäla sitt intresse och fylla i screeningen. Denna information levererades till dem  en vecka före studiestart.

#### Ekluderingskriterier
De personer som skattade 15 eller mer på självskattningsformuläret PHQ-9 exkluderades. Utöver detta exkluderades de deltagare som tre månader inom behandlingsstart gjort förändringar i sin psykofarmakabehandling. De personer som uppgav att de hade pågående psykologisk behandling exkluderades även. Slutligen exkluderades de personer som i frisvar under screeningsprocessen uppgav att de hade tidsbrist eller låg motivation till behandlingen. Alla personer som exkluderades blev informerade om detta via den webbaserade plattformen de använt sig för att anmäla sig till studien. När det var tillämpbart gavs även rekommendationer om vart personerna istället kunde vända sig.

#### Demografisk data
De 204 deltagare vars data redovisas var mellan 20 och 65 år gamla med en medelålder på 41,8 år (s=8,8). En betydande majoritet (87,8%; 179/204) definierade sig som kvinnor, övriga definierade sig som män. Knappt tre fjärdedelar av deltagarna har avslutade universitets- eller högskoleutbildningar (71,6%; 146/204) och tre fjärdedelar av deltagarna var vid behandlingens start arbetande (75,5%; 154/204). Mer än hälften av deltagarna (61,3%; 125/204) hade tidigare erfarenheter av psykologisk behandling. Av dessa hade majoriteten (64,8%; 81/125) tidigare erfarenheter av KBT.  Knappt en tredjedel av alla deltagare (29,0%; 59/204) hade erfarenhet av psykofarmaka. Vid behandlingens start stod 17,6% (36/204) på någon sorts psykofarmaka. Totalt 3,4% (7/204) av deltagarna var vid behandlingsstart sjukskrivna. För att se de demografiska faktorernas fördelningar i respektive grupp, se tabell~\@ref(fig:demdata).

```{r demdata, out.width="100%", fig.align="center", out.extra='', fig.cap='Demografisk data hos deltagarna, redovisad per grupp samt för alla studiens deltagare.'}

knitr::include_graphics("demdata-crop.pdf")

```

### Behandlarstöd
En av de tre grupperna fick tillgång till behandlarstöd. Deltagarna i denna grupp blev randomiserade till en av de två behandlarna. Varje behandlare hade i och med detta behandlingskontakt med 35 deltagare var. Behandlarna var studenter vid Stockholms Universitet. Båda behandlarna gick sista terminen på psykologprogrammet och hade en grundläggande psykoterapiutbildning i KBT. Under hela studiens gång hade behandlarna tillgång till handledning av en legitimerad psykolog med drygt 20 års erfarenhet av internetbaserad psykologisk behandling.

Behandlarstöd bestod av veckovis skriftlig kontakt med deltagarna via den krypterade webbaserade plattformen iTerapi. Stödet bestod av feedback på genomförda övningar, uppmuntran, validering, psykoedukation samt svar på de frågor deltagarna ställde. Tidsåtgången var cirka 15 minuter per deltagare och vecka. De två andra grupperna hade inte tillgång till behandlarstöd men fick kontaktuppgifter till studieansvarig för eventuella administrativa frågor.


### Primära utfallsmått
#### Självhävdelsestil
En svensk översättning av självskattningsskalan Adaptive and Aggressive Assertiveness Scales (AAA-S; @Thompson2011) användes för att mäta vilka metoder för självhävdelse som deltagarna använde sig av. Skalan består av 30 påstående som besvaras med en 6-gradig likertskala där (0) motsvarar “aldrig” och (5) motsvarar “alltid”. Dessa påståenden kan i sin tur delas in i två delskalor: aggressiv självhävdelse och konstruktiv (adaptiv) självhävdelse. Poäng på respektive delskala summeras, där hög poäng på delskalan för aggressiv självhävdelse indikerar på ett aggressivt självhävdande beteendeemönster och hög poäng på delskalan för konstruktiv självhävdelse indikerar på ett konstruktivt självhävdande beteendemönster. En fördel med AAA-S jämfört med andra skalor som mäter självhävdelse är att den gör explicit skillnad mellan konstruktiv och aggressiv självhävdelse.


### Sekundära utfallsmått
#### Depression
Skattningsskalan Patient Health Questionnaire 9-Item Scale (PHQ-9; [@Kroenke2010]) användes för att mäta symtom på depression. Det är en självskattningsskala bestående av nio frågor som besvaras med en 4-gradig likertskala där 0 motsvara “Inte alls”, 1 “Flera dagar”, 2 “Mer än hälften av dagarna” och 3 “Nästan varje dag”. Utöver dessa nio frågor ställs en fråga om funktionspåverkan av symtomen. Summan på de nio första frågorna summeras. Maximal totalpoäng på PHQ-9 är 27. En summa mellan 0-4 indikerar minimal allvarlighetsgrad/ingen depression, 5–9 mild allvarlighetsgrad, 10–15 måttlig allvarlighetsgrad och 15–27 svår allvarlighetsgrad [@Kroenke2010]). I den föreliggande studien exkluderades de individer med ett resultat ≥15, då poäng mellan 15-27 tyder på att egentlig depression kan föreligga. Skalan bedöms ha en hög intern reliabilitet (α = 0,89; @Kroenke2001a). Det har även visat sig att de psykometriska egenskaperna föreligger vid administrering online [@Titov2011].


#### Ångest
Symtom på ångest mäts genom Generalised Anxiety Disorder 7-item scale (GAD-7; @Kroenke2006). Skalan består av sju stycken frågor rörande symtom på ångest de senaste som besvaras på en 4-gradig likertskala där 0 står för “Inte alls”, 1 för “Flera dagar”, 2  för “Mer än hälften av dagarna” och 3 för “Varje dag”. Svaren på de sju frågorna summeras. Maximal totalpoäng på GAD-7 är 21. Tröskelvärden för mild, måttlig och allvarlig ångest ligger vid 5, 10 respektive 15 (@Kroenke2010). Skalan har god intern reliabilitet (α = 0,92) och hög test-retest-reliabilitet (r = 0,83).

#### Social Ångest
Symtom för social ångest mättes med Liebowitz Social Anxiety Scale (LSAS-SR; **CITKEYMISSING** Fresco et al., 2001). I självskattningsskalan presenteras 24 situation som besvaras på två stycken 4-gradiga likertskalor. Den ena skalan frågar om mängd rädsla eller ångest i respektive situation där 0 motsvarar “Ingen”, 1 “Mild”, 2 “Måttlig”, och 3 “Stark”. Den andra skalan frågar om mängd undvikande av respektive situation där 0 motsvarar “Aldrig (0%)”, 1 “Ibland (1-33% av tiden)”, 2 “Ofta (33-67% av tiden), och 3 “Vanligtvis (67-100% av tiden)”. Svaren på alla frågor summeras. Maximal totalpoäng på LSAS-SR är 144. Vid en totalpoäng på över 30 föreligger troligen social fobi. Vid en totalpoäng på över 60 föreligger troligen generaliserad social fobi. Skalan har god intern reliabilitet (α = 0,96).


#### Allmänt psykiskt välmående
Självskattningsskalan Välmåendeskalan (VS; **CITKEYMISSING** Braconier, 2015), användes för att mäta deltagarnas allmänna psykiska välmående. Skalan består av 18 frågor om mående den senaste veckan. Frågorna besvaras på en 5-gradig likertskala där 0 motsvarar “Aldrig”, 1 “Sällan”, 2 “Ibland”, 3 “Ofta” och 4 “Mycket ofta”. Svaren på alla frågor summeras. Maximal totalpoäng på VS är 72. En hög poäng anger en högre grad av upplevt välmående. Skalan har god intern reliabilitet (α = 0,93) och hög test-retest-reliabilitet (r = 0,8).

#### Självhävdelsestil
Utöver AAA-S användes även The Rathus Assertiveness Schedule (RAS, **CITKEYMISSING** Rathus, 1973) för att samla in information om deltagarnas självhävdelsestil. Självskattningsskalan består av 30 frågor som besvaras på en 6-gradig likertskala där -3 motsvarar “stämmer inte alls” och 3 motsvarar “stämmer helt”. Svaren på alla frågor summeras. Maximal totalpoäng på skalan är 90. En hög poäng indikerar på hög grad av självhävdelse och vice versa. 


<!--Sample-"storleken 'hej'" \'för\' varje grupp bestämdes med en powerberäkning. Alla i studien planerade manipulationer, mätttillfällen och all tillgänglig data har använts i de efterföljande analyserna.-->

<!--We report how we determined our sample size, all data exclusions (if any), all manipulations, and all measures in the study. 21-word solution (Simmons, Nelson & Simonsohn, 2012; retrieved from http://ssrn.com/abstract=2160588) -->

## Interventionen
Interventionen är utformad med självhjälpsmaterialet Assert Yourself [@michel2008] som grund. Materialet är framtaget av Center for Clinical Interventions (CCI) i delstaten Western Australia, Australien. I arbetsboken får läsaren lära sig skillnaden mellan olika typer av självhävdelse (konstruktiv, aggressiv, passiv, passiv-aggressiv) och rationalen för kognitiv omstrukturering med KBT. Genom att planera och utföra beteendeexperiment får deltagaren hjälp av materialet att pröva giltigheten av egna negativa förutsägelser och därmed öka responsmöjligheterna i olika mer eller mindre pressande situationer. Utöver detta innehåller arbetsmaterialet ett avsnitt om progressiv muskelavslappning, med syftet att hjälpa läsaren att känna igen spänning i kroppen, att sänka den allmänna spänningsnivån och träna på en aktiv coping-teknik för stressande lägen. Materialet avslutas med ett antal kapitel för olika problemområden (säga nej, hantera kritik, hantera besvikelser, ta emot och ge komplimanger).

### Anpassningar och tillägg
Materialet är översatt och anpassat till svenska förhållanden av TH med tillstånd av författaren och CCI. I samband med anpassningen av översättningen till I-KBT-moduler i plattformen iTerapi modifierade och utökade TH och PT materialet, bland annat genom att ersätta avsnitt som handlar om kognitiv omstrukturering med motiverande avsnitt för beteendeexperiment/beteendeaktivering. Utöver materialet i boken innehåller interventionen dessutom motiverande inslag i form av text och illustrationer (inspirerade av bland annat @Hayes2006a; @Dahlin2016) samt länkar till fördjupningsmaterial, videofilmer med konversationer och rollspel mellan PT och TH, videofilmer och ljudfiler med avslappningsövningar samt ett stort antal nya övningar, bland annat för veckovis uppföljning av konstruktiv självhävdelse, övningar för för återfallsprevention och vidmakthållande av behandlingseffekter samt utvärderingsformulär av veckans innehåll.



  **Vecka**   **Tema**                                                                                                                                                  **Innehåll**
  --------- --------------------- -----------------------------------------------
  1           Socialisering till programmet, psykoedukation om självhävdelse, kartläggning av besvär, formulering av målsättning för programmet                         Kapitel 1 med utökningar (förmätning med självskattningsskalor administrerades strax innan)
  2           Psykoedukation kommunikationsstilar motiverande inslag om nyinlärning, träning i progressiv avslappning del 1                                             Kapitel 2 med utökningar om inlärning, motivation och om ångest/obehag
  3           Motiverande avsnitt om att bryta undvikande, introduktion till beteendeexperiment, planering beteendeexperiment, träning i progressiv avslappning del 2   Kapitel 3 med modifieringar och utökningar om ångest samt fördelarna med att bryta undvikande
  4           Uppföljning beteendeexperiment, rational för mängdträning, nya beteendeexperiment, övning i kort version av progressiv avslappning                        Kapitel 4 med utökningar
  5           Avslappningsövningar, uppsamlingsvecka för pågående beteendeexpriment, val av fördjupningsområde                                                          Kapitel 5 med utökningar (mittenmätning med självskattningsskalor administrerades efter detta kapitel)
  6–7         Fördjupningsområden med beteendeexperiment: säga nej, hantera kritik, hantera besvikelser, hantera komplimanger                                           Kapitel 6, 7, 8, 9 med smärre justeringar
  8           Kartläggning framgångsfaktorer, planering för vidmakthållande och återfallsprevention                                                                     Kapitel 10 med modifieringar och utökningar (eftermätning med självskattningsskalor administrerades efter detta kapitel)
  
<!-- Tabellen ovan behöver formatteras -->

## Behandlingsplattformen
I studien användes behandlingsplattformen iTerapi. Det är en plattform som använts upprepade gånger vid forskning på internetbaserade psykologiska interventioner och behandlingar [@Vlaescu2016]. Plattformen använder sig av tvåfaktorsautentisering och är krypterad. I rådande fall innebar det att deltagarna blev tilldelade en anonym studiekod till vilken de valde ett eget lösenord. Vid varje inloggningstillfälle skickades sedan engångskoder till deras mobiltelefoner per SMS.

Alla deltagare fyllde i för-, halvtids- och eftermätning via plattformen. Alla moduler och övningar gick att nå via plattformen. De deltagare som tillhörde gruppen med behandlarstöd konverserade uteslutande med sina behandlare via plattformens meddelandefunktion.

## Etiska aspekter
Den föreliggande studien godkändes av etikprövningsnämnden. Diarienummer för etikansökan är 2019-05165. Studien förregistrerades även på www.clinicaltrials.gov. Deltagarna blev via hemsidan informerat om att allt deltagande var frivilligt och att de kunde avbryta sitt deltagande när som helst. All information samlades in under sekretess och i enlighet med personuppgiftslagen samt GDPR. Deltagandet var helt anonymt och all insamlad data var kopplad till den anonyma studiekod som genererades för varje deltagare. Vid exkludering från studien informerades deltagaren om anledningen samt fick rekommendationer (t ex om vart hen kunde vända sig för att söka vård). Vid tecken på svår depression rekommenderades det att deltagarna uppsökte psykiatrisk vård. Under hela studiens gång hade deltagarna möjlighet att kontakta studieansvarig per telefon samt post.


## Analys

```{r data,results = "asis"}
my_lm <- lm(Sepal.Width ~ Sepal.Length + Petal.Width + Petal.Length, data = iris)

apa_lm <- apa_print(my_lm)

#apa_table(apa_lm$table, caption = "Iris regression table.")


```
  

Vi använde `r cite_r("r-references.bib")` för alla analyser.

# Resultat

se tabell \@ref(fig:descriptives))

(ref:my-table-caption) Deskriptiva mått för primära och sekundärt utfallsmått för de tre betingelserna vid för- och eftermätningstidpunkterna.

``` {r descriptives, fig.cap='(ref:my-table-caption)', fig.align="center"}

### Descriptives

library(pastecs)

numvars <- c(5:17) # Variables in r2.long.data that we are interested in

descriptives.lg123t1 <- stat.desc(r2.long.data[lt1,numvars], basic=TRUE, desc=TRUE, norm=TRUE, p=0.95)
descriptives.lg123t2 <- stat.desc(r2.long.data[lt2,numvars], basic=TRUE, desc=TRUE, norm=TRUE, p=0.95)
descriptives.lg123t3 <- stat.desc(r2.long.data[lt3,numvars], basic=TRUE, desc=TRUE, norm=TRUE, p=0.95)

descriptives.lg1t1 <- stat.desc(r2.long.data[lg1t1,numvars], basic=TRUE, desc=TRUE, norm=TRUE, p=0.95)
descriptives.lg1t2 <- stat.desc(r2.long.data[lg1t2,numvars], basic=TRUE, desc=TRUE, norm=TRUE, p=0.95)
descriptives.lg1t3 <- stat.desc(r2.long.data[lg1t3,numvars], basic=TRUE, desc=TRUE, norm=TRUE, p=0.95)

descriptives.lg2t1 <- stat.desc(r2.long.data[lg2t1,numvars], basic=TRUE, desc=TRUE, norm=TRUE, p=0.95)
descriptives.lg2t2 <- stat.desc(r2.long.data[lg2t2,numvars], basic=TRUE, desc=TRUE, norm=TRUE, p=0.95)
descriptives.lg2t3 <- stat.desc(r2.long.data[lg2t3,numvars], basic=TRUE, desc=TRUE, norm=TRUE, p=0.95)

descriptives.lg3t1 <- stat.desc(r2.long.data[lg3t1,numvars], basic=TRUE, desc=TRUE, norm=TRUE, p=0.95)
descriptives.lg3t2 <- stat.desc(r2.long.data[lg3t2,numvars], basic=TRUE, desc=TRUE, norm=TRUE, p=0.95)
descriptives.lg3t3 <- stat.desc(r2.long.data[lg3t3,numvars], basic=TRUE, desc=TRUE, norm=TRUE, p=0.95)

descriptives.out <- rbind(
  "Selfhelp" = cbind(
    descriptives.lg1t1[c(9, 13), c(3,2,1)],
#    descriptives.lg1t2[c(9, 13), c(3,2,1)],
    descriptives.lg1t3[c(9, 13), c(3,2,1)]
  ),
  "Guided" = cbind(
    descriptives.lg2t1[c(9, 13), c(3,2,1)],
#    descriptives.lg2t2[c(9, 13), c(3,2,1)],
    descriptives.lg2t3[c(9, 13), c(3,2,1)]
  ),
  "Waitlist" = cbind(
    descriptives.lg3t1[c(9, 13), c(3,2,1)],
#    descriptives.lg3t2[c(9, 13), c(3,2,1)],
    descriptives.lg3t3[c(9, 13), c(3,2,1)]
  )#,
#   "All" = cbind(
#     descriptives.lg123t1[c(9, 13), c(3,2,1)],
# #    descriptives.lg3t2[c(9, 13), c(3,2,1)],
#     descriptives.lg123t3[c(9, 13), c(3,2,1)]
#   )
)

colnames(descriptives.out) <- rep(c("AAA-S Adaptive","AAA-S Aggressive","Rathus"),times = 2)
descriptives.out.rot <- t(descriptives.out)
colnames(descriptives.out.rot) <- rep(c("M","SD"),times = 3)

# xs = paste('All (N = ' , length(r2.long.data[lg1t1,1]) , ')', sep="")
# xg = paste('All (N = ' , length(r2.long.data[lg2t1,1]) , ')', sep="")
# xw = paste('All (N = ' , length(r2.long.data[lg3t1,1]) , ')', sep="")

knitr::kable(round(descriptives.out.rot,1), "latex", booktabs = T, caption = "(ref:my-table-caption)") %>%
  add_header_above(c("", "Selfhelp (N = 67)" = 2, "Guided (N = 69)" = 2, "Waitlist (N = 68)" = 2)) %>% #, "All (N = 204)" = 2)) %>%
  pack_rows("Pre", 1, 3, bold = F) %>%
  pack_rows("Post", 4, 6, bold = F)

```


# Diskussion

*kort sammanfattning av alla tidigare delar*

## Metodologiska brister / felkällor / validitet / reliabilitet

<!-- kommentar -->

## Resultatdiskussion

## I relation till annan forskning, självhävdelse

## Behov av ny forskning

## Sammanfattning (?)

\newpage

# Referenser

```{r create_r-references}
r_refs(file = "r-references.bib")
```

\begingroup
\raggedright

\setlength{\parindent}{-0.5in}
\setlength{\leftskip}{0.5in}

<div id="refs" custom-style="Bibliography"></div>
\endgroup
