---
title             : |
  | \LARGE Respekt i kvadrat: tr&auml;ningsprogram f&ouml;r konstruktiv sj&auml;lvh&auml;vdelse
  | \vspace{0.5cm} \Large _en randomiserad kontrollerad effektstudie av internetf&ouml;rmedlad kognitiv beteendeterapi_
shorttitle        : "Respekt i kvadrat"
author: 
  - name          : "Tobias Hagberg"
    email         : "tobias@hagberg.com"
    address       : "Psykologprogrammet, Psykologiska institutionen, Stockholms universitet"
  - name          : "Patrik Trang"
    email         : "patrik.trang@gmail.com"
affiliation:
  - institution   : "Psykologiska institutionen, Stockholms universitet"
bibliography      : ["r-references.bib", "library.bib"]
floatsintext      : no
figurelist        : no
tablelist         : no
footnotelist      : no
linenumbers       : yes
mask              : no
draft             : no
documentclass     : "apa6"
classoption       : "doc,a4paper" # man, jou, doc
output: 
  papaja::apa6_pdf:
    keep_tex      : TRUE
    latex_engine  : xelatex
    fig_caption   : yes
    includes:
      in_header   : stay-in-place.tex
keeptex           : true
lang              : sv-SE
header-includes:
   - \raggedbottom
   - \setmainfont{Times New Roman}
   - \clearcaptionsetup{figure}
   - \clearcaptionsetup{table}
   - \setlength{\abovecaptionskip}{.5\baselineskip}
   - \setlength{\belowcaptionskip}{.5\baselineskip}
   - \usepackage{hyphenat}
   - \hyphenation{nor-mal-spann nor-mal-span-net}
   - \usepackage{tabu}
   - \usepackage{rotating}
editor_options: 
  chunk_output_type: console
---

```{r preferences, include = F, cache = F}

set.seed(42) # Seed for random number generation

options(contrasts=c('contr.treatment','contr.poly'))

### Install these packages from Github (instead of CRAN)
library("devtools")
#devtools::install_github("strengejacke/sjPlot",force=T)
#devtools::install_github("strengejacke/strengejacke",force=T)
#devtools::install_github("crsh/papaja@devel",force=T)
#devtools::install_github("AWKruijt/JT-RCI",force=T)
#devtools::install_github("markwestcott34/stargazer-booktabs",force=T)

library("papaja")
library("broom.mixed")
library("knitr")
library("kableExtra")
library("readxl")
library("JTRCI")
library("nlme")
library("emmeans")
library("car")
library("ggplot2")
library("pastecs")
library("effsize")
library("wesanderson")

#library("pander")
#library("lmerTest")

# authornote: |
#   `r readLines('authornote.txt', encoding = 'UTF-8')`
  # abstract: |
  #  `r readLines('abstract.txt', encoding = 'UTF-8')`
# keywords: |
#   `r readLines('keywords.txt', encoding = 'UTF-8')`

svkable = function(...) {
  knitr::kable(..., format.args = list(decimal.mark = ',', big.mark = ' '), linesep='', format="latex", booktabs=T)
}

enkable = function(...) {
  knitr::kable(..., format.args = list(decimal.mark = '.', big.mark = ','), linesep='', format="latex", booktabs=T)
}

```

```{r parameters}

xiterapi = "Iterapi [@Vlaescu2016]"

xg1 = "självhjälp"
xg2 = "behandlarstöd"
xg3 = "väntelista"
xG1 = "Självhjälp"
xG2 = "Behandlarstöd"
xG3 = "Väntelista"

xpre = "förmätning"
xdur = "mittenmätning"
xpost = "eftermätning"
xPre = "Förmätning"
xDur = "Mittenmätning"
xPost = "Eftermätning"

xt1 = "före"
xt2 = "mitten"
xt3 = "efter"
xT1 = "Före"
xT2 = "Mitten"
xT3 = "Efter"

```

```{r data setup, eval = F, cache = F}

# This chunk is to be run only once in order to set up anonymous data that can be published to Github & Figshare
# Make sure you have run the above chunks before continuing

##################################################################################
# Put the exported Excel files in the folder where this Rmd script resides
# and edit the lines below

# Fliken "Frågeformulär"
# - Välj alla mättillfällen och kontrollera att alla skalor är ikryssade för varje tillfälle
# - Under "Alternativ för exportering"
# -- Välj "Exportera endast de totala poängen"
# -- Välj "Inkludera svar från" och markera "Grupp 1: Behandling exl stöd", "Grupp 2: Behandling inkl stöd" och "Grupp 3: Väntlista"
# - OBS! Ange korrekt datumvillkor om svaren exporteras efter att grupp 3 lämna svar på mittenmätningen
# - Klicka på knappen "Exportera"
raw_excel = "Respekt_surveys_200429_092418.xlsx"

# Fliken "Konversationer & Moduler"
# - Under "Exportera", välj alternativet "Statistik med antal skickade meddelanden ..."
# - Under "Alternativ för exportering"
# -- Välj "Lista endast med behandlarna plus användare från följande grupper"
# -- Markera "Grupp 1: Behandling exl stöd", "Grupp 2: Behandling inkl stöd" och "Grupp 3: Väntlista"
# - Klicka på knappen "Exportera"
raw_excel_conversations = "Respekt_conversations_200429_093011.xlsx"

# Fliken "Frågeformulär"
# - Välj enbart förmätningstillfället och se till att endast underalternativet "Demografi" är ikryssat
# - Under "Alternativ för exportering"
# -- Välj "Exportera endast de enskilda svaren på frågorna"
# -- Välj "I tabellrubriken visa endast frågornas korta kod"
# -- Välj "För varje svar exportera endast värdet för utvärdering"
# -- Under "Om det finns fler svar på enkäten från samma deltagare ...", välj "Placera dem på samma rad"
# -- Välj "Inkludera svar från" och markera "Grupp 1: Behandling exl stöd", "Grupp 2: Behandling inkl stöd" och "Grupp 3: Väntlista"
raw_excel_sociodemographics <- "Respekt_survey453761_200429.xlsx"

##################################################################################

# Import data from Excel file (requires "readxl")
r2.raw.data <- read_excel(raw_excel)
r2.raw_conversations.data <- read_excel(raw_excel_conversations)
r2.raw_sociodemographics.data <- read_excel(raw_excel_sociodemographics)

# Remove cases that should be excluded 
# (they don't meet the inclusion criteria but was erroneously included in the study)
r2.raw.data <- r2.raw.data[-c(13,48,52,97,158),]

# Fix missing data labels
r2.raw.data[r2.raw.data == "[missing data]"] <- NA
r2.raw.data[r2.raw.data == "NA"] <- NA
r2.raw.data[r2.raw.data == "NaN"] <- NA

# Define columns to keep
keepers <- c(2,3,
             8:21,    # Pre
             29:42,   # During
             50:63,   # Post group 1 + 2
             71:84)   # Post group 3

# Copy to new dataframe
r2.wide.data <- as.data.frame(r2.raw.data[keepers])

# Make sure numericals are numeric
r2.wide.data[,c(3:58)] <- sapply(r2.wide.data[,c(3:58)], as.numeric)

# Define column names for preliminary keepers
colnames <-
  c(
    "pre_subject",
    "pre_group",
    "pre_reminders",
    "pre_rathus",
    "pre_aaas_ag",
    "pre_aaas_ad",
    "pre_lsas_anx",
    "pre_lsas_avo",
    "pre_lsas_int",
    "pre_lsas_per",
    "pre_lsas_sum",
    "pre_gad_sum",
    "pre_phq_sum",
    "pre_phq_sui",
    "pre_phq_q10",
    "pre_well",
    "dur_reminders",
    "dur_rathus",
    "dur_aaas_ag",
    "dur_aaas_ad",
    "dur_lsas_anx",
    "dur_lsas_avo",
    "dur_lsas_int",
    "dur_lsas_per",
    "dur_lsas_sum",
    "dur_gad_sum",
    "dur_phq_sum",
    "dur_phq_sui",
    "dur_phq_q10",
    "dur_well",
    "post_reminders",
    "post_rathus",
    "post_aaas_ag",
    "post_aaas_ad",
    "post_lsas_anx",
    "post_lsas_avo",
    "post_lsas_int",
    "post_lsas_per",
    "post_lsas_sum",
    "post_gad_sum",
    "post_phq_sum",
    "post_phq_sui",
    "post_phq_q10",
    "post_well",
    "postg3_reminders",
    "postg3_rathus",
    "postg3_aaas_ag",
    "postg3_aaas_ad",
    "postg3_lsas_anx",
    "postg3_lsas_avo",
    "postg3_lsas_int",
    "postg3_lsas_per",
    "postg3_lsas_sum",
    "postg3_gad_sum",
    "postg3_phq_sum",
    "postg3_phq_sui",
    "postg3_phq_q10",
    "postg3_well"
)

# Set column names
colnames(r2.wide.data) <- colnames

# Merge column with post data for group 3 with column for post data for group 1 + 2
# Pre: 
# - 3--16
# During:
# - 17--30
# Post group 1 + 2:
# - 31--44
# Post group 3:
# - 45--58
g3key <- which(!is.na(r2.wide.data$postg3_reminders))
r2.wide.data[g3key,c(31:44)] <- r2.wide.data[g3key,c(45:58)]

# Merge in other files from iTerapi
# by "pre_subject", "Användare" and "Användarnamn" respectively
r2.raw.data.merged <- merge(r2.wide.data,r2.raw_conversations.data[,-c(2)],by.x="pre_subject",by.y="Användare")
r2.raw.data.merged <- merge(r2.raw.data.merged,r2.raw_sociodemographics.data[,-c(1,3:8,13,18,23:25)],by.x="pre_subject",by.y="Användarnamn")

names(r2.raw.data.merged)[names(r2.raw.data.merged) == 'Antal skickade meddelanden'] <- 'messages_sent'
names(r2.raw.data.merged)[names(r2.raw.data.merged) == 'Antal tilldelade moduler'] <- 'modules_assigned'
names(r2.raw.data.merged)[names(r2.raw.data.merged) == 'Antal öppnade moduler'] <- 'modules_opened'

# Strip out unwanted columns
#r2.wide.data <- r2.raw.data.merged[,c(1:44,60:62,70:73,75,77,80:83)] # Keep columns that we want
r2.wide.data <- r2.raw.data.merged

# Anonymise, simplify and clean up data
r2.wide.data$subject <- factor(c(1:length(r2.wide.data[,1]))) # Add anonymous subject IDs
r2.wide.data$group <-
  factor(ifelse(
    grepl("Grupp 1", r2.wide.data$pre_group),
    1,
    ifelse(
      grepl("Grupp 2", r2.wide.data$pre_group),
      2,
      ifelse(grepl("Grupp 3", r2.wide.data$pre_group), 3, NA)
    )
  ),
  levels = c(3,1,2),
  labels = c(xg3,xg1,xg2)) # Add group designations
r2.wide.data$therapist <-
  factor(ifelse(
    grepl("Grupp 2: P", r2.wide.data$pre_group),
    1,
    ifelse(grepl("Grupp 2: T", r2.wide.data$pre_group),
           2, 3) # N = none instead of NA?
  ),
  levels = c(1,2,3),
  labels = c("A","B","N")) # Add therapist shorthands
r2.wide.data <- r2.wide.data[,c(74:76,1:73)] # Move categorical variables to the beginning
r2.wide.data <- r2.wide.data[,-c(4:5)] # Drop 

# Save safe data frame as a single object to the file system
saveRDS(r2.wide.data,file="r2.wide.data.RDS")

# Clean up
# file.remove(raw_excel)
# file.remove(raw_excel_conversations)
# file.remove(raw_excel_sociodemographics)
# rm(list = ls())

```

```{r reshape, cache = F, eval = T}

# Get wide data
r2.wide.data <- readRDS("r2.wide.data.RDS")

# Subsetting keys
wg1 <- grepl(xg1, r2.wide.data$group)
wg2 <- grepl(xg2, r2.wide.data$group)
wg3 <- grepl(xg3, r2.wide.data$group)

n = length(r2.wide.data[,1])
t = 3 # 2do: change to 4 with final data

# Reshape (manually) to long data
r2.long.data <- data.frame(
  subject = factor(rep(r2.wide.data$subject, times = t)),
  group = factor(rep(r2.wide.data$group, times = t)),
  time = factor(rep(c(1,2,3), each = n), labels = c(xt1,xt2,xt3)), # 2do: add "fu" with final data
  therapist = as.factor(rep(r2.wide.data$therapist, times = t)),
  rathus = c(
    r2.wide.data$pre_rathus,
    r2.wide.data$dur_rathus,
    r2.wide.data$post_rathus#,
    #r2.wide.data$fu_rathus # 2do: enable with final data
  ),
  aaas_ag = c(
    r2.wide.data$pre_aaas_ag,
    r2.wide.data$dur_aaas_ag,
    r2.wide.data$post_aaas_ag#,
    #r2.wide.data$fu_aaas_ag # 2do: enable with final data
  ),
  aaas_ad = c(
    r2.wide.data$pre_aaas_ad,
    r2.wide.data$dur_aaas_ad,
    r2.wide.data$post_aaas_ad#,
    #r2.wide.data$fu_aaas_ad # 2do: enable with final data
  ),
  lsas_anx = c(
    r2.wide.data$pre_lsas_sum,
    r2.wide.data$dur_lsas_sum,
    r2.wide.data$post_lsas_sum#,
    #r2.wide.data$fu_lsas_sum # 2do: enable with final data
  ),
  lsas_avo = c(
    r2.wide.data$pre_lsas_avo,
    r2.wide.data$dur_lsas_avo,
    r2.wide.data$post_lsas_avo#,
    #r2.wide.data$fu_lsas_avo # 2do: enable with final data
  ),
  lsas_int = c(
    r2.wide.data$pre_lsas_int,
    r2.wide.data$dur_lsas_int,
    r2.wide.data$post_lsas_int#,
    #r2.wide.data$fu_lsas_int # 2do: enable with final data
  ),
  lsas_per = c(
    r2.wide.data$pre_lsas_per,
    r2.wide.data$dur_lsas_per,
    r2.wide.data$post_lsas_per#,
    #r2.wide.data$fu_lsas_per # 2do: enable with final data
  ),
  lsas_sum = c(
    r2.wide.data$pre_lsas_sum,
    r2.wide.data$dur_lsas_sum,
    r2.wide.data$post_lsas_sum#,
    #r2.wide.data$fu_lsas_sum # 2do: enable with final data
  ),
  gad_sum = c(
    r2.wide.data$pre_gad_sum,
    r2.wide.data$dur_gad_sum,
    r2.wide.data$post_gad_sum#,
    #r2.wide.data$fu_gad_sum # 2do: enable with final data
  ),
  phq_sum = c(
    r2.wide.data$pre_phq_sum,
    r2.wide.data$dur_phq_sum,
    r2.wide.data$post_phq_sum#,
    #r2.wide.data$fu_phq_sum # 2do: enable with final data
  ),
  phq_sui = c(
    r2.wide.data$pre_phq_sui,
    r2.wide.data$dur_phq_sui,
    r2.wide.data$post_phq_sui#,
    #r2.wide.data$fu_phq_sui # 2do: enable with final data
  ),
  phq_q10 = c(
    r2.wide.data$pre_phq_q10,
    r2.wide.data$dur_phq_q10,
    r2.wide.data$post_phq_q10#,
    #r2.wide.data$fu_phq_q10 # 2do: enable with final data
  ),
 well = c(
    r2.wide.data$pre_well,
    r2.wide.data$dur_well,
    r2.wide.data$post_well#,
    #r2.wide.data$fu_well # 2do: enable with final data
  ),
 age = c(
    r2.wide.data[,50],
    r2.wide.data[,50],
    r2.wide.data[,50]
 )
)

# Subsetting keys

lg1 <- grepl(xg1, r2.long.data$group)
lg2 <- grepl(xg2, r2.long.data$group)
lg3 <- grepl(xg3, r2.long.data$group)

lt1 <- grepl(xt1, r2.long.data$time)
lt2 <- grepl(xt2, r2.long.data$time)
lt3 <- grepl(xt3, r2.long.data$time)

lg1t1 <- r2.long.data$group == xg1 & r2.long.data$time == xt1
lg1t2 <- r2.long.data$group == xg1 & r2.long.data$time == xt2
lg1t3 <- r2.long.data$group == xg1 & r2.long.data$time == xt3

lg2t1 <- r2.long.data$group == xg2 & r2.long.data$time == xt1
lg2t2 <- r2.long.data$group == xg2 & r2.long.data$time == xt2
lg2t3 <- r2.long.data$group == xg2 & r2.long.data$time == xt3

lg3t1 <- r2.long.data$group == xg3 & r2.long.data$time == xt1
lg3t2 <- r2.long.data$group == xg3 & r2.long.data$time == xt2
lg3t3 <- r2.long.data$group == xg3 & r2.long.data$time == xt3

ll1 = length(r2.long.data[lg1t1,1])
ll2 = length(r2.long.data[lg2t1,1])
ll3 = length(r2.long.data[lg3t1,1])

```


```{r norms, cache = F}

### AAA-S Adaptive assertiveness
# Norms: Thompson (2011) 
# Adaptive assertiveness
# Student sample 1: 57.6 (7.5), alpha .82 <- Let's use these
# Student sample 2: 56.8 (7.4), alpha .82
# Clinical sample: 50.0 (8.4), alpha .69
r.AAAS_ad = 0.82 # s 329 @Thompson2011
sd.AAAS_ad.norm = 7.5 # s 329 @Thompson2011
mean.AAAS_ad.norm = 57.6 # s 329 @Thompson2011
ref.AAAS_ad = "icke-kliniskt sample (student-sample 1) från @Thompson2011"

### AAA-S Aggressive assertiveness
# Norms: Thompson (2011) 
# Aggressive assertiveness
# Student sample 1: 33.2 (9.7), alpha .88 <- Let's use these
# Student sample 2: 31.6 (8.7), alpha .87
# Clinical sample: 27.5 (7.6), alpha .82
r.AAAS_ag = 0.88 # s 329 @Thompson2011
sd.AAAS_ag.norm = 9.7 # s 329 @Thompson2011
mean.AAAS_ag.norm = 33.2 # s 329 @Thompson2011
ref.AAAS_ag = "icke-kliniskt sample (student-sample 1) från @Thompson2011"

### PHQ9
# Normdata: Kroenke, K., Spitzer, R. L., & Williams, J. B. (2001). The PHQ-9: validity of a brief depression severity measure. Journal of General Internal Medicine, 16(9), 606–613. Retrieved from http://www.ncbi.nlm.nih.gov/pubmed/11556941
r.PHQ9 = 0.89 # @Kroenke2001 s 3
sd.PHQ9.norm = 3.8 # @Kroenke2001 s 3
mean.PHQ9.norm = 3.3 # @Kroenke2001 s 3
ref.PHQ9 = "icke-kliniskt sample från @Kroenke2001"

### GAD7
# Normdata: Spitzer, R. L., Kroenke, K., Williams, J. B. W., & Löwe, B. (2006). A Brief Measure for Assessing Generalized Anxiety Disorder. Archives of Internal Medicine, 166(10), 1092. https://doi.org/10.1001/archinte.166.10.1092
# Löwe, B., Decker, O., Müller, S., Brähler, E., Schellberg, D., Herzog, W., & Herzberg, P. Y. (2008). Validation and Standardization of the Generalized Anxiety Disorder Screener (GAD-7) in the General Population. Medical Care, 46(3), 266–274. https://doi.org/10.1097/MLR.0b013e318160d093
r.GAD7 = 0.92 # @Kroenke2006 s 3
sd.GAD7.norm = 4.8 # @Kroenke2006 s 3
mean.GAD7.norm = 4.9 # @Kroenke2006 s 3
ref.PHQ9 = "icke-kliniskt sample från @Kroenke2006"

### LSAS-24
# Normdata: Fresco, D. M., Coles, M. E., Heimberg, R. G., Liebowitz, M. R., Hami, S., Stein, M. B., & Goetz, D. (2001). The Liebowitz Social Anxiety Scale: a comparison of the psychometric properties of self-report and clinician-administered formats. Psychol Med 31, 1025-1035.
# Svenska normer: https://www.fbanken.se/form/34/liebowitz-social-anxiety-scale-self-report
r.LSAS24 = 0.96 # @Fresco2001 s 1026
sd.LSAS24.norm = 12.70 # @Fresco2001 s 1031
mean.LSAS24.norm = 13.49 # @Fresco2001 s 1031
ref.LSAS24 = "icke-kliniskt sample från @Fresco2001"

### Rathus
# Normdata: Thompson (2011) 
r.Rathus = 0.87 # s 326 @Thompson2011
sd.Rathus.norm = 23.9 # s 326 @Thompson2011
mean.Rathus.norm = 6.2 # s 326 @Thompson2011
ref.Rathus = "icke-kliniskt sample (student-sample 1) från @Thompson2011"

```

Upplevelser av stress, ångest och nedstämdhet är som regel förknippade med olika former av undvikande. En person med social ångest vill kanske inget hellre än att delta i olika sociala sammanhang, men väljer ändå att avstå för att slippa uppleva de fysiologiska reaktioner som medverkan riskerar att innebära. På samma sätt vill kanske den som är stressad av alltför hög arbetsbelastning inget hellre än att säga till chefen att uppgifterna är för många, men väljer ändå att ta på sig en ny uppgift när chefen frågar. Den deprimerade vill kanske inget hellre än att prata med en kompis, men låter bli att ringa för slippa riskera att bli besviken om vännen inte svarar. Ett sätt att se på dessa exempel är att de alla är förknippade med bristande självhävdelse -- det vill säga undvikande av att i relation till andra personer på ett konstruktivt sätt framföra sina tankar, känslor, behov och önskningar.

Underskott av sådana beteenden som går att samla under begreppet konstruktiv självhävdelse (eller *assertiveness* på engelska) förknippas med en lång räcka psykologiska problem, både kliniska och subkliniska: stress, relationsproblem, generaliserat ångestsyndrom, social ångest, paniksyndrom, liksom depression, schizofreni med mera [@Speed2018a]. Inom psykiatrin finns en uppsjö olika diagnoser, diagnosverktyg och behandlingsmanualer för dessa specifika åkommor, men trots att intresset för diagnosöverskridande begrepp och behandlingsformer har ökat markant under de senaste årtiondena saknas evidensbaserade träningsprogram i självhävdelse som vänder sig till en bredare målgrupp.

Renodlad träning i *assertiveness* har paradoxalt nog en lång historia. De allra första behavioristiska terapierna kring 1950-talet och framåt, bland annat de som beskrivs i @salter1949conditioned samt @Wolpe1966, var specifikt inriktad på självhävdelse som ett behaviouristiskt alternativ till psykoanalys för neurotiker. Dessa första behaviouristiska terapier byggde på principerna om klassisk betingning: Målet för *assertiveness*-träningen var att para aversiva stimuli som tidigare gav upphov till exempelvis passivitet eller aggressivitet med konstruktiv självhävdelse. Denna träning hade ofta avslappning som en integrerad del, utifrån rationalen att avslappning och ångest inte kan förekomma samtidigt. Som en del i den självhävdelsefokuserade psykoterapin föreskrevs tydligt beskrivna beteenden för klienter och patienter att träna på, till exempel att säga nej till andra.

Under 1970-talet kom träning i konstruktiv självhävdelse både att formaliseras till sofistikerade behandlingsprogram, som i @LINEHAN1979 och att populariseras. Självhjälpstitlar som *Don’t say yes when you want to say no* [@fensterheim1975don] och *When I say no, I feel guilty: how to cope–using the skills of systematic assertive therapy* [@smith1975say] gjorde de inlärningsteoretiskt väl förankrade metoderna tillgängliga för en bredare massa -- men möjligen i ett alltför hurtigt format. Självhjälpsboomen under 1970-talet sammanföll med sociala och politiska omvälvningar i samhället, där marginaliserade grupper gjorde sig allt mer hörda och maktstrukturer i samhället sattes under förändringstryck. Dessa emanciperande och normbrytande rörelser väckte motstånd – precis som behavioristiskt influerade terapier gjorde. Ett humoristiskt exempel på 1970-talskritik av träning i konstruktiv självhävdelse är @607233319760514, som frankt rekommenderade deltagare i *assertiveness*-kurser att hävda sig själva genom att vägra betala kursavgiften.

I och med psykatrins allt tydligare inriktning mot syndromala kategoriseringar av psykisk ohälsa, kanske tydligast i form av *Diagnostic and Statistical Manual of Mental Disorders* [@american1968diagnostic] med efterföljare, kom träning i *assertiveness* så småningom att falla i glömska. Begreppet återaktualiserades sporadiskt som mål för behandling under 1990-talet, då kompletterad med metoder för kognitiv omstrukturering i enlighet med principerna i @beck1979cognitive. Rationalen för kognitiv omstrukturering är att personer med hindrande tänkande i en pressade situationer (om den egna förmågan, om andra personers avsikter, om livet i stort och så vidare) är hjälpta av att utifrån egna faktiskt erfarenheter i livet hitta stöd för mer balanserat och konstruktivt tänkande. 

En viktig del i kognitiv omstrukturering är så kallade beteendeexperiment. För en socialfobiker skulle ett beteendeexperiment till exempel kunna handla om att gå på en fest och att säga något om sig själv i ett samtal med andra personer utan att använda sig av så kallade säkerhetsbeteenden. Ett för konstruktiv självhävdelse relevant exempel på ett säkerhetsbeteende skulle kunna vara att titta ned i golvet, ett annat att tala tyst. Efter genomfört beteendeexperiment kan klienten få hjälp av terapeuten att utvärdera hur det gick -- hur det gick att lägga säkerhetsbeteendena åt sidan, om personen klarade av att stanna i situationen även om något oönskat inträffade, vilka konsekvenser ökat engagemang ledde till och så vidare. Det övergripande syftet med dessa metoder är att hjälpa klienten att bryta undvikande. Fördelarna för klienten är dels att hen får tillfälle att träna både på att tolerera och reglera ångest, dels att hen får ökad tillgång till sådant som hen värdesätter.

## Vad är konstruktiv självhävdelse?

Begreppet *assertiveness* kom under 1970-talet att omfamna en allt längre lista med beteendemässiga operationaliseringar – så att det till slut blev svårt att skilja från begreppet ’social färdighet’ [@LINEHAN1979]. Det är därför viktigt att avgränsa begreppet.

@alberti1974your definierar konstruktiv självhävdelse som handlande som återspeglar individens egna långsiktiga intressen. Det inbegriper förmågan att ”stå upp för sig själv” utan överdriven ångest och färdigheten att uttrycka sina känslor samt att utöva sina egna rättigheter utan att kränka andras rättigheter. Med ’utöva sina rättigheter’ menas att både i icke-verbal och verbal handling uttrycka sina tankar, känslor, behov och önskningar.

Graden av konstruktiv självhävdelse för en person i en given situation kan inordnas som en punkt i en graf (se figur \@ref(fig:assertiveness)) med två kontinuerliga dimensioner: handlande med respekt för andras rättigheter på x-axeln och handlande med respekt för egna rättigheter på y-axeln. Konstruktiv självhävdelse är en kommunikationsstil som skiljer sig från aggressiv självhävdelse (det vill säga hävdande av egna rättigheter på bekostnad av andras). Den skiljer sig även från kommunikationsstilen passiv självhävdelse (det vill säga förnekande av egna rättigheter till förmån för andras) och från passiv-aggressiv självhävdelse (det vill säga bristande respekt för både egna och andras rättigheter). Gränsdragningarna mellan kommunikationsstilarna är förstås flytande, eftersom dimensionerna är kontinuerliga.

(ref:ass) Konstruktiv självhävdelse definieras i träningsprogrammet Respekt i kvadrat som handlande som är förenligt med samtidig respekt för egna och andras rättigheter (figurens övre högra hörn). Passiv självhävdelse (figurens nedre högra hörn) kan på samma sätt definieras som låg grad av respekt för egna rättigheter men hög grad av respekt för andras rättigheter; aggressiv självhävdelse (figurens övre vänstra hörn) kan definieras som hög grad av respekt för egna rättigheter men låg grad av respekt för andras rättigheter. Passivt aggressiva beteenden kan konceptualiseras som förenliga med låg grad av respekt för både egna och andras rättigheter (figurens nedre vänstra hörn).

```{r assertiveness, out.width="65%", fig.align="center", fig.cap='(ref:ass)'}

knitr::include_graphics("canvas-konstruktiv-slinga-X.pdf") 

```

### Vikten av en funktionell förståelse av begreppen

@Mitamura2018 problematiserar skillnaden mellan aggressiv och konstruktiv självhävdelse. De olika kommunikationsstilarna bör förstås i de sammanhang de utförs. Beteenden som i till exempel en japansk (eller för all del svensk) kontext kan framstå som aggressiva kan i en amerikansk kontext framstå som konstruktiv självhävdelse; beteenden som i en viss familj eller vänskapskrets ses som konstruktiva kan i andra ses som passiv självhävdelse, och så vidare. Vad som i kontexten menas med handlande som är förenligt med egna och andras rättigheter är dels föremål för pågående förhandling mellan parterna i det lokala sammanhanget, dels präglat av de strukturer, normer och traditioner som samhället och kulturen påbjuder [@Hayes1986; @butler1990gender]. Genom att anlägga ett funktionellt och kontextuellt synsätt på självhävdelsebeteenden är det möjligt att använda begreppen utan att moralisera eller att vara normativt förskrivande. Begreppen 'konstruktiv självhävdelse', 'passiv självhävdelse' och 'aggressiv självhävdelse' kan användas pragmatiskt för att till exempel i en terapi särskilja, tala om och utvärdera handlande i en specificerad kontext -- inklusive hur de förhåller sig till normer och regler på samhällsnivå, gruppnivå och individnivå. 

## Konstruktiv självhävdelse och aktuellt forskningsläge

Forskning på *assertiveness* övergavs i stort sett efter 1970-talet i och med psykatrins fokus på syndromala kategoriseringar av psykisk ohälsa. *Assertiveness* föll tillsammans med andra transdiagnostiska begrepp i glömska till förmån för diagnosspecifika interventioner och insatser. 

Det gör att många viktiga slutsatser av den tidigaste forskningen har hamnat i skymundan. Både @Wolpe1966 och @Orenstein1975 byggde sina metoder på premissen att det är oförenligt att samtidigt uppleva ångest och att hävda sig själv konstruktivt. @Barrett1977 visade att *assertiveness* hos barn korrelerar med prosociala beteenden. @Buell1981 följer upp det fyndet med en metod för att träna *assertiveness* hos barn -- att utveckla sin förmåga att uttrycka sina tankar, känslor, behov och önskningar på ett konstruktivt sätt förfaller vara en tillgång i relationer. På samma tema visade forskningen att självhävdelse är förknippat med förbättrade interpersonella relationer [@Kincaid1978] och ökad förmåga att möta hinder och motgångar med adaptiva beteenden [@Tanck1979]. @Rakos1979 visade på att *assertiveness* med fördel kan läras ut genom självhjälpsmaterial och @Rich1976 sammanställde och utvärderade flera metoder som använts för att träna *assertiveness*.

Under de senaste åren har intresset för självhävdelse ökat något igen. @Vagos2019 konstaterar att självupplevd grad av psykiskt lidande korrelerar negativt med grad av konstruktivt självhävdande, i linje med rationalen för träning i *assertiveness* som den presenterades av @Wolpe1966. @Baker2015 visar en negativ korrelation mellan att uppleva social ångest och att konstruktivt självhävda. Deras slutsats är att man kan öka oddsen för konstruktivt självhävdande beteenden för en person antingen genom att i behandling exponera för antecedenterna för social ångest eller genom att arbeta med hur personen förhåller sig till själva ångesten. Den senare toleranskomponenten kan ses som ett komplement till den habitueringsrational som varit förhärskande inom KBT fram till sekelskiftet <!-- källa? -->.

@Speed2018a sammanställer forskningsläget kring *assertiveness*. Träning i konstruktiv självhävdelse kan förbättra måendet vid både ångestsyndrom och depression och öka självförtroende samt förbättra upplevd tillfredsställelse i parrelationer. Författarna konstaterar att träning i konstruktiv självhävdelse redan ingår i de bredare begreppen som beteendeaktivering och färdighetsträning i flertalet allt mer beforskade behandlingsmetoder -- som dialektisk beteendeterapi (DBT), *Acceptance and Commitment Therapy* (ACT) och beteendeaktivering vid depression. En stor andel av den forskning om *assertiveness* som ett transdiagnostiskt begrepp är dock till åren kommen och det finns ett stort behov att på nytt utvärdera den specifika effekten av självhävdelseträning [@Speed2018a]. Sammanfattningsvis är det moderna forskingsläget både skralt för *assertiveness* som konstrukt och omfattande för de syndrom och symtom som associeras med det.

### Evidensen för KBT vid ångest och depression

Evidensen för beteendeterapi och KBT för syndromala och icke-syndromala psykologiska problem har konstaterats vara god sedan många år tillbaka, både inom ramen för väl avgränsade och kontrollerade *efficacy*-studier och i ekologiskt valida *effectiveness*-studier. Det gäller även i hög grad de områden för vilka bristande konstruktiv självhävdelse är en del av problembeskrivningarna, till exempel ångestsyndrom, social fobi, generaliserat ångestsyndrom (GAD) och depression. 

@Chambless2001 ger en tidig översikt av det samlade forskningsläget, utifrån en tydlig definition av vad som bör betraktas som en "empiriskt underbyggd terapi" -- det vill säga att effekten av terapin bör ha undersökts med en randomiserad och kontrollerad studie (RCT) som har haft specificerade grupper och använda väl beskrivna behandlingar. Sammanställningen visar att KBT överlag har bättre evidens i den samlade litteraturen än andra terapiformer (oaktat huruvida till vilken grad dessa andra terapiformer faktiskt är verksamma). Systematiska sammanställningar med uppdaterat forskningsläge utifrån dessa principer har sedan dess publicerats regelbundet i England av @NationalInstituteforHealthandCareExcellence2018 och i USA av @AmericanPsychologicalAssociation2016. @Socialstyrelsen2017 ger de senaste nationella riktlinjerna för vård vid depression och ångestsyndrom i Sverige. I dessa riktlinjer är KBT-behandling näst intill uteslutande förstahandsvalet vid psykologisk behandling.

@Hofmann2012 är en översikt av meta-analyser som visar att KBT alltjämt är en av de mest effektiva terapiformerna. I deras översikt visade sig KBT effektivt för att motverka bland annat trauma- och stressrelaterade symtom, liksom depressiva och ångestrelaterade syndrom. Förbättring i mående och minskande av psykopatologiska symtom efter utförd KBT-behandling tenderar till och med att öka respektive minska månader efter att behandlingen avslutats [@Bandelow2018]. Litteraturen stödjer att KBT har god effekt för de syndrom som @Speed2018a associerar med brister i konstruktiv självhävdelse.

## Några saker att förhålla sig till
*ovan rubrik är temporär och bör få ett bättre namn, detsamma gäller följande underrubriker*

### En kontextuell och neurovetenskaplig inramning av \'kognitioner\'

Överlag har ordet för den enligt kognitiv omstrukturering verksamma komponenten \'tankar\' i vår text ersatts av ordet \'förutsägelser\'. En negativ förutsägelse i en specifik situation (exempelvis om den egna förmågan att klara av upplevelsen av ångest eller vilken konsekvensen ska bli av konstruktiv självhävdelse) är förankrad i den specifika kontexten: \'Negativa automatiska tankar\' kan lättare förväxlas med \'livsregler\' och \'grundantaganden\' som de definieras i @beck1979cognitive. Livsregler och grundantaganden kan ses som mer eller mindre generaliserade förutsägelser.

Att benämna ovan kognitioner för förutsägelser är dessutom i linje med det forskning kring prediktiv kodning. Den övergripande funktionen av det centrala nervsystemet är att med hjälp av ytterst begränsade sensoriska indata (det vill säga det som dina sinnen förnimmer) guida betydligt mer omfattande neuronal *top-down*-aktivitet för att *predicera* organismens yttre såväl som inre kontext [@Pezzulo2015; @Clark2016]. Den samlade upplevelsen av rädsla och ångest (kroppsreaktioner, tankar, beteenden) är detsamma som en förutsägelse om bristande resurs- och energihushållning i situationen. Ett annat sätt att beskriva denna förutsägelse om en brist i resurs- och energihushållning är att man upplever det som att man inte kommer räcka till [@FeldmanBarrett2009]. När en person uppfattar miljön som aversiv och ångest väcks kommer hen att vilja mobilisera sina resurser för att sätta sig i säkerhet. Men om förutsägelserna om bristande resurser är felaktiga på grund av allt för stort inflytande av hjärnans kortikala *top-down*-aktivitet (på bekostnad av sensorisk känslighet för *bottom-up*-aktivitet) uppstår problem: Förutsägelserna om att man inte kommer räcka till blir självuppfyllande profetior. Om och om igen genom en kombination av alltför långvarig allostatisk belastning och undvikande som gör att organismen går miste om återhämtning och naturliga förstärkningar som kan fylla på energireserverna bekräftas förutsägelserna. @FeldmanBarrett2009 sammanbryggar elegant den aktuella neurovetenskapen med den kontextuella beteendevetenskapens perspektiv på ångest och depression, där den gemensamma vidmakthållande faktorn är undvikande -- beteendemässigt och upplevelsemässigt.

<!-- (TOBIAS: SÄGA NÅGOT OM ATT OROANDE ÄR NÅGOT MAN GÖR FÖR ATT MINSKA ÅNGESTEN?) -->

### Om rädsla och ångest

Utifrån *tidigare* erfarenheter kan en individ ha giltiga och begripliga upplevelser av ångest och rädsla som dessvärre leder till undvikande *här och nu*. Detta kan i sin tur göra att individen går miste om sådant som hen värdesätter -- exempelvis att: få närhet, mer tid till egna intressen, hävda sina åsikter eller att nå andra naturliga förstärkare för stanna-kvar-och-märk-att-ångesten-går-över-beteenden.

Undvikande av aversiva stimuli -- det vill säga händelser, situationer och saker som framkallar obehag, olust, ångest eller upplevelsen av fara -- som också är genuint farliga är ett beteende med evolutionärt centralt överlevadsvärde. Att i överskott undvika stimuli som upplevs hotfulla men som inte är farliga kan däremot leda till psykopatologiska besvär. När sådana undvikandebeteenden väl vants in är de vanligtvis svåra att bryta på egen hand. Undvikandet leder på kort sikt allt som oftast till positiva följder (till exempel snabb men tillfällig reduktion av obehag), och även fast det  på lång sikt allt som oftast leder till negativa följder (minskad tillgång till det som värdesätts, upplevelsen av obehag ökar över tid m.m.) tenderar vi att bortse från det. Att undvika det som erfarenhetsmässigt upplevts som aversivt framstår ofta som funktionellt och rationellt, även när det inte är det [@Hayes1996].

Särskilt svårt är det att bryta beteenden som har som funktion att undvika det som väcker rädsla. En stor utmaning i behandling av ångestsyndrom är att överbrygga det undvikandet som följt av just rädsloinlärning. @Ohman2001 konstaterar att rädsloinlärning inte är så lätt att påverka med kognitiv kontroll i skarpt läge, inte minst för att de neuronala rädslokretsarna vid amygdala ligger djupt förankrade i limbiska delar av hjärnan och mer eller mindre lever sitt eget liv.

Forskningen visar också att det är självdestruktivt att försöka undvika aversiva känslor. Detta undvikande brukar kallas för emotionellt undvikande. Regelbundet användande av emotionellt undvikande är kopplat till många negativa följder. Det är paradoxalt nog kopplat till högre grad av negativa emotioner (och mindre grad av positiva emotioner), men även till större undvikande av nära relationer, mindre socialt stöd, lägre självförtroende och sämre generellt välmående [@Gross2003]. Den paradoxala biten går inte nog att betona: att försöka undvika aversiva emotioner leder till att man upplever dem mer [@Gross2003; @Fernandez-Rodriguez2018; @Hayes1996]. Det emotionella undvikandet leder till mer aversiva känslor vilket i sin tur leder till mer emotionellt undvikande. Det emotionella undvikandet och känslorna är sammantvinnade i en negativ spiral.

<!-- *@Pittig2014 är ej med i dagsläget men bör möjligen vara det? -->

### Om att närma sig det aversiva

Att bryta undvikandebeteenden är ofta centralt för att minska psykopatologiska besvär. Det finns flera metoder sprungna ur forskning för detta. En metod är att *på ett närvarande sätt* närma sig det aversiva och ångestväckande, så kallad exponering. 

<!-- Att närma sig det som väcker obehag leder hos många till mycket osäkerhet. Denna osäkerhet leder i sin tur inte ovanligen till överdrivet förberedande, efterfrågande om försäkran eller andra beteenden som ökar upplevelsen av kontroll i stunden (så kallade säkerhetsbeteenden). Det är en viktig inlärningsprocess att få uppleva denna osäkerhet – och samtidigt få lärdomen att osäkerheten i sig själv både är ofarlig och hanterbar. Att bibehålla osäkerhet under exponering går att göra genom att variera vilka aversiva stimuli som presenteras och i vilka situationer som dessa stimuli presenteras [@Sewart2019; @Knowles2019; @Craske2008]. Med andra ord, det går att väcka osäkerhet genom variation. -->

Lyckad exponering tenderar att vara en ombytlig exponering där obehag väcks, säkerhetsbeteenden avstås och förväntningar bryts. Förväntingar och förutsägelser som individer tenderar att ha inför exponering är allt som oftast inkorrekta (det vill säga att de förväntar sig värre utfall än vad som sker) och desto större diskrepansen är mellan en indivds förväntningar och individens faktiska upplevelse, desto större är oddsen för nyinlärning [@Craske2008; @Sewart2019]. Lärdomar kan dras båda av att ångest minskar i intensitet, eller av att ens förmåga att hantera ångesten som väcks överträffar ens förväntningar [@Craske2008; @Blakey2016; @Knowles2019; @Sewart2019].

De Castella m. fl. [-@DeCastella2015] konstaterade även att emotionellt undvikande är tydligt kopplad till sämre effekt av exponering. Att emotionellt undvika är ett säkerhetsbeteenden och säkerhetsbeteenden – det vill säga beteenden som förhindrar, undviker eller minimerar obehag i en given situation – är ett väletablerat fenomen som har konstaterats både ha en del i utvecklandet och i bibehållandet av ångestdriven psykopatologi [@Blakey2016]. Emotionellt undvikande är särskilt vanligt hos personer som lider av ångestsyndrom och depressiva syndrom [@Campbell-Sills2006] vilket med stor sannolikhet även gör det vanligt hos individer med bristanden *assertiveness*. När obehag, ångest och andra aversiva känslor väcks är det alltså viktigt att inte försöka undertrycka dem. Genom att tillåta sig själv känna dem ger man sig möjligheten till att bemästra dem.

Det finns också anledning att tro att det för en person med ångestrelaterat lidande är betydligt enklare än för en nedstämd eller deprimerad person att finna situationer som är lämpliga att träna i; att ångest väcks och att det känns jobbigt kan i sig ses som en signal för nyinlärning samt att det man håller på med är viktigt för en [@Barrett2016a].

I linje med att undersöka ens egen förmåga att hantera aversiva känslor är att ändra sitt förhållningssätt till dem. <!--För många kan det stora steget i att bryta undvikande vara att arbete med att acceptera och tillåta sina känslor och upplevelser [@Hayes1996]. --> Vissa har aldrig fått tillgång till den vägledning eller de verktyg som behövs för att hantera starka emotionella upplevelser. De har aldrig lärt sig att förstå sorg och ilska, eller hur de ska gå tillväga för att lugna sin ångest eller sin frustration.  Istället har de lärt sig att distrahera sig och undvika. Bedöva genom att undantrycka. Att ändra dessa förutsägelser om att vissa emotioner är oacceptabla; att tillåta sig känna dem, närma sig dem, acceptera dem, har återkommande gånger visat sig vara ett effektivt sätt att bryta undvikande [@Hayes1996; @Hayes2004a; @Luoma2007] och ett effektivt sätt att behandla många av de psykatriska besvär som individer med bristande *assertiveness* upplever [@A-Tjak2015a].

Ytterligare ett sätt att närma sig aversiva stimuli är genom avslappning. Även om det fortfarande inte är konstaterat exakt vad de verksamma komponenterna i avslappningsträning vid ångestbesvär är, har forskningsstudier i decennier konstaterat avslappningsträning en effektiv metod för att minska symptom hos en del patienter som lider av ångesypsykopatoli [@Conrad2007]. Tillämpad avslappning är en copingteknik som började utvecklas i slutet av 1970-talet för patienter med fobier och panikattacker. Den har sedan dess även visat sig effektiv för bland annat generell ångeststörning  och stress [@ost2006tillampad]. En hypotes för varför avslappningsmetoder fungerar är att ångestreaktioner och att vara avslappnad ej är kongruent med varandra, det vill säga att båda inte kan existera samtidigt. Är du avslappnad kan du inte samtidigt uppleva ångest [@Conrad2007]. Då det är ytterst svårt att konstruktivt självhävda sig när man upplever ångest [@Baker2015], och att ångest i sin tur inte är kongruent med att vara avslappnad [@Conrad2007] går det rimligen att extrapolera att lyckad avslappningsträning ökar oddsen för uppvisande av konstruktivt självhävdande beteenden. 

<!--
While growing up many of us never had the proper tools or guidance to deal with difficult emotions. We never learned to understand our sadness or anger. We weren't taught how to calm our anxiety or sooth our frustration. Instead we learned to distract and avoid. To tune out unpleasant feelings with numbing. Sometimes destructive behaviour.
-->

Kort och gott: Genom att *på ett närvarande sätt* i så många kontext som möjligt testa sina förutsägelser och sedan dra slutsatser om både utfallet och ens egen förmåga att hantera utfallen ökar man chansen att undvikande bryts och chansen till ökat engagemang i det man värdesätter i livet förbättrats.

<!-- 
här bör ytterligare ett kort avsnitt föras in om att ångest & avslappning kan inte finnas samtidigt.

Förslagsvis använda L-G Öst kring TA plus fiska fram några som pratar om att avslappning & ångest inte går ihop samt Wolpe och att assertiveness och ångest inte går ihop

[@Conrad2007] att avslappningsträning verkar effektivt för att behandla ångest, men svårt att veta exakt vad som gör det.
-->

<!-- Violating expectancies -->

### Om att finna motivation till att bryta gamla vanor

Många som lever med psykopatologiska besvär under en längre tid kan uppleva det som att det inte finns någonting de kan göra åt sina besvär. Som att deras symtom och deras lidande är där för att stannna. Detta brukar kallas för ett *fixed mindset*. Ett *fixed mindset* är antagandet att förmågor, färdigheter samt egenskaper är fasta och oföränderliga. Det skiljer sig från ett *growth mindset*, antagandet att förmågor, färdigheter och egenskaper kan utvecklas och förändras. Dessa *mindset*, tankesätt, är ett sorts ramverk genom vilket man tolkar och förstår sig på sina erfarenheter, vilket i sin tur påverkar vilka beteenden och emotioner man uppvisar [@Dweck1995]. Tankesätt kan beröra mer övergripande domäner, såsom personlighet och intelligens, eller mer specifika domäner, såsom hur man tänker kring ångest och emotioner. Man kan ha ett fixerat tankesätt inom en viss domän, och ett utvecklande tankesätt inom en annan [@Schroder2016]. Har man ett utvecklande tankesätt kring ångest leder det både till större motivation under en behandlings gång och till bättre odds för positivt behandlingsutfall [@Schroder2015; @DeCastella2015]. Det har även visat sig att personer med ett fixerat tankesätt i större utsträckning försöker undvika negativa emotioner samt i mindre utsträckning omvärderar sina förutsägelser i ljuset av nya erfarenheter [@Schroder2015]. Forskning konstaterar att det finns gott om anledningar att arbeta mot ett *growth mindset*.

<!--
Detta avsnitt är ett work in progress och borde möjligen utvecklas med stycke om

- värden, långsiktiga skäl att uppsöka situationer
- direkt kontignent belöning, ex återkoppling och uppmuntran från terapeut
-->



## Internet och internetbaserad vård

Internet har ändrat gemene mans tillgång till information och tjänster på ett radikalt sätt. För cirka 15 år sedan använde mindre än 20% av världens befolkning internet. 2019 uppskattas det att nästan 54% av världens befolkning använder sig av internet. I Europa är motsvarande siffra 83% [@ITU2019] och enligt Internetstiftelsens rapport Svenskarna och internet [@Findahl2019] har internetanvändandet i Sverige ökat från 85% år 2010 till 95% år 2019. Nästintill hela Sveriges befolkning är aktiva internetanvändare. Fler än 8 av 10 av de som använder internet i Sverige söker även efter hälso- och medicinsk information på nätet och cirka hälften utnyttjar e-tjänster relaterade till sjukvården [@Findahl2019]. 

Regeringen har som vision att Sverige år 2025 ska vara bäst i världen på e-hälsa. En del i denna vision är att kunna erbjuda internetbaserade behandlingsalternativ  [@Socialdep2016]. I dagsläget erbjuds redan internetbaserad behandling i viss utsträckning inom den svenska sjukvården [se @Socialstyrelsena]. Internetbaserad vård har flera fördelar. Flexibiliteten i var och när vårdkontakten genomförs innebär att potentiellt fler personer kan nyttja den. Vården kan beroende på upplägg även finnas tillgänglig dygnet runt. Utöver detta ger digitaliserad vård tillgång till kommunikationsvägar som kan passa bättre för vissa vårdsökande jämfört med traditionell vård [@Andersson2016].

### Evidensen för internetbaserad kognitiv beteendeterapi

Internetbaserad kognitiv beteendeterapi, I-KBT, började undersökas och utvärderas kring millenniumskiftet. Under de senaste årtiondena har hundratals studier undersökt effekten av I-KBT. Idag används I-KBT som ett behandlingsalternativ inom flera olika länder som ett komplement till mer traditionella vårdalternativ [@Andersson2016]. 

Det finns i Sverige flera exempel på självhjälpsmaterial i KBT som har beforskats i form av I-KBT och sedan publicerats för allmänheten i form av självhjälpsböcker. Exempel på dessa är @Furmark2019sf, @dugas2018 samt @Carlbring2011ipf. Dessa behandlingsprogram består allt som oftast av moduler (som motsvarar kapitel i självhjälpsböckerna) innehållande psykoedukativ text, övningar och hemuppgifter kopplade till klientens eller patientens besvär. Vanligtvis tilldelas deltagarna en modul per vecka under behandlingens gång. I-KBT-behandlingsprogrammen brukar ges via säkra och krypterade plattformar [@Vlaescu2016] men kan även inkludera andra medier så som smartphone-appar [@Ivanova2016].

<!-- *[Möjligen problematisera kommersialiseringen av forskningsresultat här -- men å andra sidan är det ett billigt sätt för konsumenten att få tillgång till material ... Också skriva något här om att flera landsting och även privata aktörer erbjuder allt fler behandlingsprogram över internet.]* -->

I-KBT är en effektiv behandlingsmetod för ett brett spektrum av olika besvär. I en meta-analys från 2018 – som inkluderade 64 RCT-studier – konstateras I-KBT vara effektivt för behandling av både depression, paniksyndrom, agorafobi, social fobi samt generaliserat ångestsyndrom [@Andrews2018]. Författarna konstaterade att medeleffektstorleken för I-KBT är *d* = 0,8 eller mer i jämförelse med kontrollbetingelse. Enligt resultaten tenderar också effekten att hålla i sig över tid. I-KBT är dessutom effektmässigt jämförbart med terapeutledd terapi. Både i en annan meta-analys från samma år samt i en meta-analys från ett decenium tidigare konstaterades I-KBT även likvärdigt ansikte-mot-ansiktebehandling [@Carlbring2018; @Barak2008]. Dessa resultat bekräftar tidigare fynd i samma riktning [@Andrews2010]. 

I-KBT har även visat sig vara effektivt vid behandling av PTSD [*g* = 0,7 i @Sijbrandij2016], insomni [*g* = 0,21--1,03 i @Zachariae2016] och för att minska lidandet vid olika kroniska hälsobesvär [@Mehta2019]. I-KBT är också verksamt för symtomlindring vid en rad olika transdiagnostiska symtom såsom stress [\(\eta^2_p \)=.12 i @Day2013], prokrastinering [kliniskt signifikant förbättring hos 31--40% av deltagarna i @Rozental2015] och perfektionism [*d* = 0,7--1.0 i @Rozental2017; *d* = 0,86 i @Wade2019].

#### I-KBT och stödbehandlare

I en del behandlingsprogram tilldelas även en stödbehandlare till deltagarna. Stödbehandlare tenderar ha möjlighet att ge återkoppling, besvara frågor, och ge stöd allt eftersom behandlingen fortskrider [@Vlaescu2016]. I en meta-analys från 2014 konstaterar @Baumeister2014a att I-KBT oberoende av stödbehandlare eller inte var effektivt, men att I-KBT med stödbehandlare tenderar att ge något bättre effekt än I-KBT utan stödbehandlare. De fastställde även att stödbehandlarnas kompetens inte gjorde skillnad för utfallet så länge stödbehandlarna åtminstone hade grundläggande psykoterapeutiska kunskaper. Mängden interaktion mellan stödbehandlare och deltagare varierar beroende på behandlingsupplägg. @Berger2011 samt *Valentinstudien* [@Samuelsson2018] gav deltagare möjlighet till mejl- och telefonkontakt och @Titov2010 gav deltagarna tillgång till ett diskussionsforum som modererades av stödbehandlarna. I dagsläget finns det inte tillräckligt med forskning för att med säkerhet kunnba uttala sig om vilken stödbehandlarmetod som är effektivast. Det finns dock indikationer på att frekvensen av kontakt mellan stödbehandlare och deltagare ej påverkar utfallet så länge åtminstone en kontakt sker per vecka. Frekvensen av kontakt verkar inte heller påverka skattad terapeutallians eller nöjdhet med behandlingen [@Klein2009]. 

Trots att evidensen för kognitiv och beteendeterapeutisk behandling vid ångestsyndrom och depressiva syndrom är god förblir majoriteten av fallen även i länder med väl utvecklad sjukvård obehandlade [@Craske2017]. Många kan bära på ett psykiskt lidande utan att för den skull nå upp till kriterierna för någon av diagnoserna i DSM. Och för dem som ändå skulle göra det är tillgången till vård en begränsande faktor som I-KBT kan avhjälpa [@Andrews2018].

### Användarupplevelsen av I-KBT

I-KBT med behandlarstöd kan erbjuda klienter fördelar i förhållande till ansikte-mot-ansiktebehandling. I-KBT kan erbjuda en anonymitet som gör det lättare för vissa grupper att söka sig till vård [@Lundgren2018; @Rozental2020] och ger dessutom möjlighet till tidsmässig flexibilitet. Ytterligare en fördel som @Lundgren2018 uppmärksammar är att många upplever det enklare att uttrycka sig i skrift än i tal.

En nackdel med I-KBT är att vissa deltagare hindras av besvär med tekniken vilket kan försvåra deras möjligheter till att ta del av vården. En annan är att de lösare tidsramarna erbjuder möjlighet att skjuta upp eller prioritera ned internetbaserad behandling, jämfört med fysiska besök hos en kliniker [@Burke2019]. 

Självhjälpsmaterial förmedlat via I-KBT har dock visat sig populärt och effektivt nog för att -- som nämnt tidigare -- flertalet självhjälpsböcker har kunnats publiceras. Självhjälpsböcker är ett medium som kan nå en stor publik. Med självhjälpsböcker eller motsvarande upplägg av I-KBT utan behandlarstöd går det att effektivt sprida evidensbaserad psykologisk kunskap. Validerade självhjälpsböcker har också potential att förbättra ansikte-mot-ansikte-behandlingar, där självhjälpsböcker kan användas som stöd för både genomförande av hemuppgifter under behandlingens gång och för vidmakthållande av behandlingseffekter. 

<!-- Erfarenheter från tidigare studier av I-KBT-interventioner har visat att det är viktigt att ange tydliga inklusionskriterier samt att screena och välja deltagare utifrån dessa. I-KBT-behandlingar som inkluderar interaktiva behandlingskomponenter, innehåller relevanta pedagogiska inslag om psykiska och kroppsliga besvär och om vad som vidmakthåller psykiska problem, liksom komponenter för att bryta vidmakthållandet av besvären, ökar oddsen för positiva utfall [@Barak2008]. -->

## Frågeställningar

Det vi primärt är intresserade av är om det finns någon skillnad (i endera riktning) i effekt mellan gruppen `r xg1` och gruppen `r xg2` med avseende på konstruktiv självhävdelse, det vill säga med utfallsmåttet AAA-S Adaptive. Vi är också intresserade av att ta reda på om effekten i gruppen `r xg3` är sämre än behandlingseffekten i gruppen  `r xg1` respektive gruppen `r xg2` med avseende på konstruktiv självhävdelse, det vill säga med utfallsmåttet AAA-S Adaptive. Slutligen vill vi också undersöka vilka prediktorer/moderatorer hos deltagarna (exempelvis grad av social ångest eller grad av depression) i behandlingsalternativen `r xg1` och `r xg2` som påverkar utfallet samt vilka mediatorer inom behandlingsalternativen (exempelvis tilldelning av terapeut) som påverkar utfallet. 

# Metod

## Design

Sample-storleken för varje grupp bestämdes innan rekrytering påbörjades till n = 70 med en powerberäkning. I studien planerade manipulationer, variabler, mättillfällen och insamlad data har använts i de efterföljande analyserna utan selektion i efterhand. Alla randomiseringar gjordes av oberoende tredje part vid Stockholms universitet med hjälp av internetbaserade randomiseringstjänster (www.random.org för överintagsexkluderingen och randomiseringen till respektive behandlare samt www.sealedenvelope.com för randomiseringen till de tre grupperna). Studien uppfyller kriterierna för en RCT-design (från engelskans *randomised controlled trial*) i @Chambless2001.

### Rekrytering

Rekrytering ägde rum mellan 28 januari och 5 februari 2020. Studien annonserades på sociala medier (www.facebook.com, www.twitter.com, www.linkedin.com samt www.instagram.com). Den annonserades även på diverse andra webbplatser (t ex www.studie.nu). De som ville veta mer om studien hänvisades till studiens hemsida (www.respektikvadrat.se). Där fanns information om hur studiens upplägg, inklusions- och exklusionskriterier och startdatum, liksom upplysningar om den arbetsinsats som deltagandet förväntades innebära under interventionens 8 veckor. Där fanns även information om vilka personer som var involverade i studien samt kontaktuppgifter till studieansvarig. Deltagarna anmälde sitt intresse genom att uppge sin e-postadress. I anslutning till formuläret för intresseanmälan gavs även information kring potentiella risker med deltagande och villkor för sekretess, datasäkerhet, datahantering samt information om att frivillighet och möjligheten att när som helst avbryta sitt deltagande. När deltagarna väl anmält sitt intresse skickades en länk via e-post med självskattningsformulär att besvara elektroniskt. Formulären frågade efter generellt välmående, nedstämdhet, ångest, socialfobiska tendenser samt egenupplevd grad av självhävdelse. Deltagarna fick även lämna sociodemografiska uppgifter samt besvara frågor om erfarenhet av tidigare psykologisk behandling, pågående medicinering och motivation till deltagande. Deltagarna hade även möjligheten att i valfri fritext lämna ytterligare upplysningar.

### Deltagare

Som framgår av figur \@ref(fig:flow) så anmälde totalt 657 personer sitt intresse till studien varav 464 personer slutförde screeningsprocessen. Av dessa uteslöts 126 personer då de uppfyllde något av exklusionskriterierna. De kvarvarande 338 personerna erbjöds plats i studien. Av dessa bejakade 253 sin plats. 43 personer exkluderades från behandlingen genom randomisering så att 210 inkluderades. De deltagere som exkluderades via randomisering erbjöds tillgång till träningsprogrammet på samma sätt som kontrollgruppen, men med skillnaden att deras skattningssvar inte användes i beräkningarna. Vid behandlingsstart hade studien 210 deltagare. Vid en extra kontroll under behandlingens gång upptäcktes det att fem deltagare (n = 3 från gruppen `r xg1` och n = 2 från gruppen `r xg3`) hade annan pågående psykologisk behandling och därför felaktigt inkluderats i studien. Dessa deltagare har fått fullgå behandlingen på oförändrade villkor, men deras skattningar har exkluderats från alla beräkningar. Utöver detta bad en deltagare från gruppen `r xg2` under träningsprogrammets gång att bli exkluderad från studien. Ingen data har använts hos de fem deltagarna som hade pågående psykologisk behandling och endast förmätningen har använts från deltagaren som bad om att bli exkluderad.

```{r flow, out.width="100%", fig.align="center", out.extra='', fig.cap='Flödesschema över inklusion, exklusion (med kriterier) samt bortfall.'}

knitr::include_graphics("flow.pdf")

```

#### Inklusionskriterier

För att delta krävdes att man var svensk medborgare, minst 18 år gammal, hade tillgång till en internetuppkoppling samt att man behärskade svenska i tal och skrift. Alla deltagare som erbjöds plats i studien blev informerade om detta via den webbaserade plattformen de använt sig av för att anmäla sitt intresse och fylla i screeningen. Deltagarna informerades om inklusion en vecka före studiestart via den krypterade och inloggningsskyddade hemsidan för studien.

#### Exklusionskriterier

Personer som skattade 15 eller högre på självskattningsformuläret PHQ-9 exkluderades, liksom personer som inom en tremånadersperiod innan behandlingsstart gjort förändringar i sin psykofarmakabehandling. Även personer som uppgav att de hade pågående psykologisk behandling exkluderades. Slutligen exkluderades de personer som i frisvar under screeningsprocessen tydligt uppgav att de hade tidsbrist och/eller låg motivation till deltagande i träningsprogrammet. Alla meddelanden om exklusion skickades via den krypterade och inloggningsskyddade hemsidan för studien.

#### Demografisk data

```{r def demdata, cache = F, eval = T}

xdemocat <-
  c(
  "M (SD)",
  "Kvinna",
  "Singel",
  "Sambo",
  "Gift",
  "Annat",
  "Annan utbildning",
  "Folkskola/grundskola",
  "Gymnasium",
  "Yrkesutbildning",
  "Pågående högre utbildning",
  "Avslutad högre utbildning",
  "Annan sysselsättning",
  "Studerande",
  "Arbetande",
  "Arbetslös",
  "Pensionär",
  "Föräldraledig",
  "Sjukskriven",
  "Nej",
  "Ja, tidigare",
  "Ja, pågående",
  "Nej",
  "Ja"
  )

options(OutDec= ",")

xdemodata <- rbind(
  prop.table(cbind(
    table(r2.wide.data$Demografi.Kon, r2.wide.data$group),
    margin.table(table(
      r2.wide.data$Demografi.Kon, r2.wide.data$group
    ), 1)
  ), 2),
  prop.table(cbind(
    table(r2.wide.data$Demografi.Civilstand, r2.wide.data$group),
    margin.table(table(
      r2.wide.data$Demografi.Civilstand, r2.wide.data$group
    ), 1)
  ), 2),
  prop.table(cbind(
    table(r2.wide.data$Demografi.Utbildning, r2.wide.data$group),
    margin.table(table(
      r2.wide.data$Demografi.Utbildning, r2.wide.data$group
    ), 1)
  ), 2),
  prop.table(cbind(
    table(r2.wide.data$Demografi.Sysselsattning, r2.wide.data$group),
    margin.table(table(
      r2.wide.data$Demografi.Sysselsattning, r2.wide.data$group
    ), 1)
  ), 2),
  prop.table(cbind(
    table(r2.wide.data$Demografi.Psykofarmaka, r2.wide.data$group),
    margin.table(table(
      r2.wide.data$Demografi.Psykofarmaka, r2.wide.data$group
    ), 1)
  ), 2),
  prop.table(cbind(
    table(
      r2.wide.data$Demografi.PsykoBehandling, r2.wide.data$group),
      margin.table(table(
        r2.wide.data$Demografi.PsykoBehandling, r2.wide.data$group
      ), 1)
  ), 2)
)

xdemodatax <- as.data.frame(t(round(xdemodata[-1,],2) * 100))

xdemodatax$x <- as.factor(c(
    paste(round(mean(r2.wide.data[wg3,64]),1)," (",round(sd(r2.wide.data[wg3,64]),1),")",sep=""),
    paste(round(mean(r2.wide.data[wg1,64]),1)," (",round(sd(r2.wide.data[wg1,64]),1),")",sep=""),
    paste(round(mean(r2.wide.data[wg2,64]),1)," (",round(sd(r2.wide.data[wg2,64]),1),")",sep=""),
    paste(round(mean(r2.wide.data[,64]),1)," (",round(sd(r2.wide.data[,64]),1),")",sep="")
  ))

xdemodatax <- xdemodatax[,c(24,1:23)]

colnames(xdemodatax) <- xdemocat

demdata.tabell <- t(xdemodatax)

colnames(demdata.tabell) <- c(
  paste(xG3," (n = ",ll3,")",sep=""),
  paste(xG1," (n = ",ll1,")",sep=""),
  paste(xG2," (n = ",ll2,")",sep=""),
  paste("Sammanlagt (n = ",length(r2.wide.data[,1]),")",sep="")
)

options(OutDec= ".")

```

De `r length(r2.wide.data$subject)` deltagare vars data används i den här studien var mellan 20 och 65 år gamla med en medelålder på 41,8 år (standardavvikelse 8,8). En betydande majoritet (87,8&nbsp;%) identifierade sig som kvinnor, samtliga övriga som män. Knappt tre fjärdedelar av deltagarna hade avslutad universitets- eller högskoleutbildning (71,6&nbsp;%) och tre fjärdedelar av deltagarna var vid behandlingens start yrkesarbetande (75,5&nbsp;%). Mer än hälften av deltagarna (61,3&nbsp;%) hade tidigare erfarenheter av psykologisk behandling. Av dessa hade majoriteten (64,8&nbsp;%) tidigare erfarenheter av KBT. Knappt en tredjedel av alla deltagare (29,0&nbsp;%) hade erfarenhet av psykofarmaka, och vid behandlingsstart stod 17,6&nbsp;% på något slags psykofarmaka. Totalt 3,4&nbsp;% av deltagarna var vid behandlingsstart sjukskrivna. Se tabell \@ref(tab:demdata) för de demografiska faktorernas fördelningar i respektive grupp.

(ref:dem) Vid förmätningstillfället insamlad sociodemografisk och annan relevant data om deltagarna.

```{r demdata, out.width="100%", tab.align="center", cache = F}

library("kableExtra")
# http://haozhu233.github.io/kableExtra/best_practice_for_newline_in_latex_table.pdf

knitr::kable(demdata.tabell, format="latex", booktabs=T, caption = "(ref:dem)", align="ccc") %>%
  kable_styling(full_width = F) %>%
  column_spec(1, width = "12em") %>%
  column_spec(2, width = "5.5em") %>%
  column_spec(3, width = "5.5em") %>%
  column_spec(4, width = "5.5em") %>%
  column_spec(5, width = "5.5em") %>%
  pack_rows("Ålder (år)", 1, 1, bold = F) %>%
  pack_rows("Kön (%)", 2, 2, bold = F) %>%
  pack_rows("Civilstånd (%)", 3, 6, bold = F) %>%
  pack_rows("Utbildning (%)", 7, 12, bold = F) %>%
  pack_rows("Sysselsättning (%)", 13, 19, bold = F) %>%
  pack_rows("Användning psykofarmaka (%)", 20, 22, bold = F) %>%
  pack_rows("Tidigare psykologisk behandling (%)", 23, 24, bold = F) %>%
  row_spec(c(1,2,6,12,19,22), extra_latex_after = "\\midrule")

```

### Behandlarstöd

En av de tre grupperna fick tillgång till behandlarstöd. Deltagarna i denna grupp blev randomiserade till en av de två behandlarna. Varje behandlare hade i och med detta behandlingskontakt med 35 deltagare. Behandlarna var studenter vid Stockholms Universitet. Båda behandlarna gick sista terminen på psykologprogrammet och hade en grundläggande psykoterapiutbildning i KBT. Under hela studiens gång hade behandlarna tillgång till handledning av en legitimerad psykolog med drygt 20 års erfarenhet av internetbaserad psykologisk behandling.

Behandlarstöd bestod av veckovis skriftlig kontakt med deltagarna via den krypterade webbaserade plattformen `r xiterapi`. Stödet bestod av återkoppling på genomförda övningar, uppmuntran, validering, psykoedukation samt svar på de frågor deltagarna ställde. Tidsåtgången planerades till cirka 15 minuter per deltagare och vecka. De två andra grupperna hade inte tillgång till behandlarstöd men fick kontaktuppgifter till studieansvarig för eventuella administrativa frågor.

### Primärt utfallsmått

<!-- [Pers kommentar]
NI kan, om ni vill ha guldstjärna, enkelt räkna ut er egen studies Cronbach alfa för var och en av formulären vid förmätningen (och komplettera med den siffran).
-->

#### Självhävdelsestil

En inför den här studien gjord svensk översättning av självskattningsskalan Adaptive and Aggressive Assertiveness Scales [AAA-S; @Thompson2011] användes för att mäta vilka metoder för självhävdelse som deltagarna använde sig av. Skalorna utgörs av 30 påståenden som besvaras med en 5-gradig likertskala där 1 motsvarar ”aldrig” och 5 motsvarar ”alltid”. Svaren räknas samman till två skalor, en för aggressiv självhävdelse och en för konstruktiv (adaptiv) självhävdelse. Hög poäng på delskalan för aggressiv självhävdelse indikerar ett aggressivt självhävdande beteendeemönster och hög poäng på delskalan för konstruktiv självhävdelse indikerar ett konstruktivt självhävdande beteendemönster. (låga poäng på båda går att tolka som passiv självhävdelse.) En fördel med AAA-S jämfört med andra skalor som mäter självhävdelse är att den gör explicit skillnad mellan konstruktiv och aggressiv självhävdelse. Adaptive- och Aggressiveness-skalorna har god intern reliabilitet (α = 0,93 respektive α = 0,88). Den svenska översättningen var inte validerad inför studiestart.

### Sekundära utfallsmått

#### Depression

Skattningsskalan Patient Health Questionnaire 9-Item Scale [PHQ-9; @Kroenke2010] användes för att mäta symtom på depression. Det är en självskattningsskala bestående av nio frågor som besvaras med en 4-gradig likertskala där 0 motsvara ”Inte alls”, 1 ”Flera dagar”, 2 ”Mer än hälften av dagarna” och 3 ”Nästan varje dag”. Utöver dessa nio frågor ställs en fråga om funktionspåverkan av symtomen. Summan på de nio första frågorna summeras. Maximal totalpoäng på PHQ-9 är 27. En summa på 0–4 indikerar minimal allvarlighetsgrad/ingen depression, 5–9 mild allvarlighetsgrad, 10–15 måttlig allvarlighetsgrad och 15–27 svår allvarlighetsgrad [@Kroenke2010]. I den föreliggande studien exkluderades de individer med ett resultat ≥15, då poäng mellan 15–27 tyder på att egentlig depression kan föreligga. Skalan bedöms ha en hög intern reliabilitet [α = 0,89; @Kroenke2001a]. Det har även visat sig att de psykometriska egenskaperna föreligger vid administrering online [@Titov2011].

#### Ångest

Symtom på ångest mäts genom Generalised Anxiety Disorder 7-item scale [GAD-7; @Kroenke2006]. Skalan består av sju stycken frågor rörande symtom på ångest de senaste två veckorna som besvaras på en 4-gradig likertskala där 0 står för ”Inte alls”, 1 för ”Flera dagar”, 2  för ”Mer än hälften av dagarna” och 3 för ”Varje dag”. Svaren på de sju frågorna summeras. Maximal totalpoäng på GAD-7 är 21. Tröskelvärden för mild, måttlig och allvarlig ångest ligger vid 5, 10 respektive 15 [@Kroenke2010]. Skalan har god intern reliabilitet (α = 0,92) och hög test-retest-reliabilitet (r = 0,83).

#### Social Ångest

Symtom för social ångest mättes med Liebowitz Social Anxiety Scale [LSAS-SR; @Fresco2001]. I självskattningsskalan presenteras 24 situationer som besvaras på två stycken 4-gradiga likertskalor. Den ena skalan frågar om mängd rädsla eller ångest i respektive situation där 0 motsvarar ”Ingen”, 1 ”Mild”, 2 ”Måttlig”, och 3 ”Stark”. Den andra skalan frågar om mängd undvikande av respektive situation där 0 motsvarar ”Aldrig (0%)”, 1 ”Ibland (1–33% av tiden)”, 2 ”Ofta (33–67% av tiden), och 3 ”Vanligtvis (67–100% av tiden)”. Svaren på alla frågor summeras. Maximal totalpoäng på LSAS-SR är 144. Vid en totalpoäng på över 30 föreligger troligen social fobi. Vid en totalpoäng på över 60 föreligger troligen generaliserad social fobi. Skalan har god intern reliabilitet (α = 0,96).

#### Allmänt psykiskt välmående

Självskattningsskalan Välmåendeskalan [VS; @Braconier2015], användes för att mäta deltagarnas allmänna psykiska välmående. Skalan består av 18 frågor om mående den senaste veckan. Frågorna besvaras på en 5-gradig likertskala där 0 motsvarar ”Aldrig”, 1 ”Sällan”, 2 ”Ibland”, 3 ”Ofta” och 4 ”Mycket ofta”. Svaren på alla frågor summeras. Maximal totalpoäng på VS är 72. En hög poäng anger en högre grad av upplevt välmående. Skalan har god intern reliabilitet (α = 0,93) och hög test-retest-reliabilitet (r = 0,8).

#### Självhävdelsestil

Utöver AAA-S användes även en svensk översättning av The Rathus Assertiveness Schedule [RAS; @Rathus1973] för att samla in information om deltagarnas självhävdelsestil. Självskattningsskalan består av 30 frågor som besvaras på en 6-gradig likertskala där –3 motsvarar ”stämmer inte alls” och 3 motsvarar ”stämmer helt”. Svaren på alla frågor summeras. Maximal totalpoäng på skalan är 90. En hög poäng indikerar hög grad av självhävdelse. Den svenska översättningen gjordes inför den aktuella studien och var inte validerad inför studiestart. Aktuella normer från @Thompson2011 användes i den här studien, som också rapporterar god intern reliabilitet för Rathus (α = 0,87).

## Interventionen Respekt i kvadrat

Interventionen *Respekt i kvadrat* är utformad med självhjälpsmaterialet *Assert Yourself* [@michel2008] som grund. Materialet är framtaget av Center for Clinical Interventions (CCI) i delstaten Western Australia, Australien. 

I självhjälpsmaterialet får läsaren lära sig skillnaden mellan olika typer av självhävdelse (konstruktiv, aggressiv, passiv, passiv-aggressiv), och hitta egna skäl att hävda sig själv bättre och mer konstruktivt. Delar av materialet är inspirerat av och citerar självhjälpsböcker som @alberti1974your, @gambrill1975assertion, @ward2018assertiveness, @mckay2005self och @smith1975say.

I *Assert Yourself* föreskrivs självhävdande beteenden utifrån de teoretiska antagandena i @wolpe1990practice om reciprok inhibition och klassisk betingning: Genom att träna på att i ord och handling uttrycka det som i relationen till en annan person väcker ångest (exempelvis undertryckt ledsenhet eller ilska) kan klienten på sikt få minskade besvär med autonoma ångestresponser. @Wolpe1952 förespråkar träning på att uppleva de ångestväckande autonoma responserna (känslorna) *in-vivo*. Att utföra de föreskrivna beteendena handlar inte om att enbart "låtsas". Det långsiktiga målet med träningen är att lära sig att inhibera ångesten genom självhävdelse. För fall då en fysisk motpart saknas, och ångesten väcks av till exempel platser, objekt eller ord, föreslår @Wolpe1952 istället avslappning som ett sätt att inhibera ångestresponsen, utifrån rationalen att det är omöjligt att känna ångest och samtidigt vara avslappnad (så kallad reciprok inhbition).

Självhjälpsmaterialet ger också rationalen för kognitiv omstrukturering med metoder från @beck1979cognitive, @Clark1986, @clark1995cognitive och @powell2017mental. Kognitiv omstrukturering uppnås enligt dessa genom att pröva giltigheten av det hindrande tänkandet i verkliga livet. Genom att planera och utföra beteendeexperiment får deltagaren hjälp att pröva giltigheten av egna negativa tankar. Målet med beteendeexperiment är att uppnå större flexibilitet i responser i olika mer eller mindre pressande situationer. 

Utöver detta innehåller arbetsmaterialet ett avsnitt om progressiv muskelavslappning, med syftet att hjälpa läsaren att känna igen spänning i kroppen, sänka den allmänna spänningsnivån och träna på en aktiv coping-teknik för stressande lägen. Instruktioner för den progressiva och tillämpade avslappning som presenteras är snarlika de som beskrivs i @ost2006tillampad.

Materialet avslutas med ett antal kapitel för olika problemområden (att säga nej, hantera kritik, hantera besvikelser, ta emot och ge komplimanger). Dessa kapitel innehåller psykoedukativa inslag, inslag av kognitiv omstrukturering och planering och uppföljning av beteendeexperiment.

### Anpassningar och tillägg

Materialet är översatt och anpassat till svenska förhållanden av TH med tillstånd av författaren och CCI. I samband med att materialet översattes och anpassades till I-KBT-moduler i plattformen `r xiterapi` modifierade och utökade TH och PT materialet. Detta gjordes i syfte att förenkla administrationen av materialet via internet samt att modernisera det med förhållningssätt, metoder och verktyg som har visat sig centrala enligt aktuell litteratur.

En mycket inspirerande faktor när det engelska materialet anpassades och utvecklades till självhjälpsprogrammet *Respekt i kvadrat* var det aktuella forskningsläget kring exponering [se bland annat @Craske2008; @DeCastella2015; @Sewart2019; @Knowles2019; @Gross2003]. TH och PT bedömde det som en central komponent att deltagarna så tidigt som möjligt, och så ofta som möjligt, tog aktiva steg för att bryta vidmakthållande undvikande. Redan tidigt i träningsprogrammet uppmuntrades deltagarna att närma sig aversiva stimuli (och utvärdera sina reaktioner) på olika sätt. 


<!--
Möjligen att vi även ska kort skriva om
VARIATION 
MÄNGDTRÄNING, MULTIPLE EXEMPLAR TRAINING 
Obegränsade möjligheter att genomföra beteendeexperiment.
Dock komma ihåg att vi ska hålla det här avsnittet av metoddelen kort och koncist
-->

I linje med vikten av att acceptera och ge plats för tankar och känslor i pressade situationer som har lyfts fram i litteraturen under de senaste årtiondena [@Hayes1996; @Hayes2004a; @Luoma2007] lade träningsprogrammet Respekt i kvadrat större vikt vid acceptans och tolerans av ångest än @michel2008. Det gjordes genom tillägg av nyskrivna avsnitt och övningar som fördelades över modulerna. Ett exempel på material som uppmanar deltagaren att aktivt stanna kvar i eller rent av uppsöka -- för brytande av undvikande relevant -- respondent obehag är psykoedukativa texter om optimering av inlärning via variation och mängdträning. I de avsnitten introduceras även begreppen *fixed mindset* och *growth mindset*, som handlar om effekten av olika förhållningssätt till utmaningar och hur man genom att möta obehaget skapar förutsättningar för utveckling [@Dweck1995; @Schroder2016; @Schroder2015; @DeCastella2015]. Ett annat är psykoedukativa avsnitt om vidmakthållande av ångestrelaterade besvär som också innehåller en övning som både handlar om att identifiera värdebaserade fördelar med handlande i situationer som tidigare har präglats av undvikande och om att identifiera kortsiktigt belönande anledningar att stå ut med respondenta rädsloreaktioner i situationer som tidigare undvikits. 

I @michel2008 presenteras rationalen för och övningar i muskelavslappning översiktligt i ett kapitel. I linje med Östs [-@ost2006tillampad] rekommendation om att tillämpad avslappning bör introduceras stegvis över en längre tidsperiod introduceras deltagarna till progressiv muskelavslappning i modul 2, med en gradvis inriktning i modulerna 3--5 mot tillämpad avslappning. Under första delen av programmet uppmanas deltagarna explicit att tillämpa principerna om hög grad av variation och upprepning i färdighetsträningen av progressiv och alltmer tillämpad avslappning. Integreringen av progressiv muskelavslappning i hela första delen av träningsprogrammet tjänar syftena att ge deltagarna möjlighet att tillgodogöra sig färdigheter som relativt snabbt har potential att ge positiva effekter i vardagen och att ge dem en egen erfarenhet av fördelarna med mängdträning.

Anpassningarna och tilläggen inkluderade sammanfattningsvis nya texter och illustrationer, länkar till fördjupningsmaterial, videofilmer med konversationer och rollspel mellan PT och TH, nedladdningsbara ljudfiler med avslappningsövningar, inbäddade externa videoklipp och ljudfiler samt ett stort antal nya interaktiva övningar. Tilläggsövningarna inkluderar utvärderingsformulär av varje veckas innehåll, veckovis uppföljning av konstruktiv självhävdelse samt utökade övningar för återfallsprevention och vidmakthållande av behandlingseffekter. Se även tabell \@ref(tab:intervention) för en översiktlig genomgång av innehållet i modulerna i interventionen *Respekt i kvadrat*.

(ref:interv) Översiktlig beskrivning av interventionen *Respekt i kvadrat*. Kapitelhänvisningar avser *Assert Yourself* (Michel & Fursland, 2008).

```{r intervention, fig.align="center", cache = F}

Vecka <- c("1","2","3","4","5","6--7","8")

Tema <- c(
  "Socialisering till programmet, psykoedukation om självhävdelse, kartläggning av besvär, formulering av målsättning för programmet",
  "Psykoedukation kommunikationsstilar motiverande inslag om nyinlärning, träning i progressiv avslappning del 1",
  "Motiverande avsnitt om att bryta undvikande, introduktion till beteendeexperiment, planering beteendeexperiment, träning i progressiv avslappning del 2",
  "Uppföljning beteendeexperiment, rational för mängdträning, nya beteendeexperiment, övning i kort version av progressiv avslappning",
  "Avslappningsövningar, uppsamlingsvecka för pågående beteendeexpriment/mängdträning, val av fördjupningsområde",
  "Fördjupningsområden med beteendeexperiment/mängdträning: säga nej, hantera kritik, hantera besvikelser, hantera komplimanger",
  "Kartläggning framgångsfaktorer, planering för vidmakthållande inklusive fortsatt mängdträning och återfallsprevention")

Innehall <- c(
  "Kapitel 1 med utökningar",
  "Kapitel 2 med utökningar om inlärning och motivation",
  "Kapitel 3 med modifieringar och utökningar om fördelar med att bryta undvikande",
  "Kapitel 4 med utökningar",
  "Kapitel 5 med utökningar",
  "Kapitel 6, 7, 8, 9 med smärre justeringar",
  "Kapitel 10 med modifieringar och utökningar"
)

intervention.tabell <- cbind.data.frame(
  "Vecka"=Vecka,
  "Rational och innehåll"=Tema,
  "Material"=Innehall
  )

svkable(intervention.tabell, caption = "(ref:interv)", align="rll") %>%
  kable_styling(full_width = F) %>%
  column_spec(1, width = "2em") %>%
  column_spec(2, width = "22em") %>%
  column_spec(3, width = "12em") %>%
  row_spec(c(1:6), extra_latex_after = "\\midrule") #"\\addlinespace"

```

## Behandlingsplattformen

I studien användes behandlingsplattformen `r xiterapi` Det är en plattform som använts upprepade gånger vid forskning på internetbaserade psykologiska interventioner och behandlingar. Plattformen använder sig av tvåfaktorsautentisering och är krypterad. I rådande fall innebar det att deltagarna blev tilldelade en anonym studiekod till vilken de valde ett eget lösenord. Vid varje inloggningstillfälle skickades sedan engångskoder till deras mobiltelefoner per SMS.

Alla deltagare fyllde i för-, halvtids- och eftermätning via plattformen. Alla moduler och övningar gick att nå via plattformen. De deltagare som tillhörde gruppen `r xg2` konverserade uteslutande med sina behandlare via plattformens meddelandefunktion.

## Etiska aspekter

Den föreliggande studien godkändes av etikprövningsnämnden. Diarienummer för etikansökan är 2019-05165. Studien förregistrerades på https://clinicaltrials.gov/ct2/show/NCT04240249. 

Deltagarna blev via studiens hemsida informerade om att allt deltagande var frivilligt och att de kunde avbryta sitt deltagande när som helst. De kunde ta del av syftet med studien och studiens övergripande plan. Information fanns om att all information samlades in under sekretess och i enlighet med personuppgiftslagen samt GDPR. Deltagandet var helt anonymt och all insamlad data var kopplad till den anonyma studiekod som genererades för varje deltagare. Vid intresseanmälan till studien lämnade deltagarna informerat samtycke till sitt deltagande. Vid exkludering från studien under rekryteringsfasen informerades deltagaren om anledningen samt fick rekommendationer (t ex om vart hen kunde vända sig för att söka vård). Vid tecken på svår depression rekommenderades deltagarna att uppsöka psykiatrisk vård. Under hela studiens gång hade deltagarna möjlighet att kontakta studieansvarig per telefon samt e-post.

## Analyser

Vi använde `r version$language`, version `r version$major`.`r version$minor` [@R-base] för samtliga analyser. 
<!-- Vi använde `r cite_r("r-references.bib")` för samtliga analyser.  -->
Signifikansnivån $\alpha$ = 0,05 tillämpades vid alla beräkningar. Öppen syntax och data finns deponerade hos Figshare på https://doi.org/10.17045/sthlmuni.12148785 [@R2data2020].

### Kontroll av utgångsdata

Vi analyserade insamlade förmätningsvärden för att kontrollera om randomiseringen hade gett grupper utan signifikanta skillnader. Oberoende variansanalys (ANOVA) användes för att utesluta skillnader mellan grupperna i primära utfallsmått, sekundära utfallsmått och kontinuerliga sociodemografiska variabler. Kategoriska sociodemografiska variabler undersöktes med Kruskal-Wallis-test från R-paketet *FSA* [@R-FSA]. Cohen's d-effektstorlekar för beroende mätningar beräknades test från R-paketet *effsize* [@R-effsize]. För beräkning och sammanställning av övrig deskriptiv statistik användes verktyg från R-paketet *pastecs* [@R-pastecs].

### Bortfallsanalys

<!-- OBS! Kom ihåg bortfallsanalys (se exempeluppsats 2) -->

### Analys av fixa och slumpmässiga effekter

Fixa och slumpmässiga effekter mellan grupp och tid för de primära och sekundära utfallsmåtten undersöktes med så kallad flernivåanalys (också kallad blandad modell, hierarkisk analys, på engelska bland annat *mixed model*, *multilevel model* och *hierarchical linear model*). Flernivåanalys tillåter precis som multivariat variansanalys (MANOVA) inklusion av upprepade beroende mättillfällen i modellen, men fördelerna att metoden tillåter obalanserade grupper och att principen om *intention to treat* värnas utan behov av imputering av saknade datapunkter. Flernivåanalyser uppskattar också inklusion av *random*-effekter observerad men inte kontrollerad varians på klusternivå (i detta fall enskilda individer som "innehåller" upprepade mättillfällen).

Granskning av homoscedasticitet och residualernas fördelning samt identifiering av outliers gjordes visuellt med diagnostiska plottar av de till data anpassade modellerna. All data, inklusive förekommande outliers, behölls i analyserna.

En modell specificerades för vart och ett av de beroende utfallsmåtten. Ingen standardisering eller centrering gjordes av värdena. Som oberoende prediktorer eller *fixed*-variabler angavs huvudeeffekter och interaktioner av tid (uppprepade beroende mättillfällen) och grupp (oberoende betingelse till vilka deltagarna randomiserades inför start). I modellerna tilläts skärningspunkterna (intercepten) för respektive deltagare att variera som *random*-effekt. Insamlad mängd data tillät på grund av bortfall inte inklusion av en *random* effekt för lutningen på regressionslinjen mellan mättillfällena.

För modelleringen av de olika utfallsmåtten användes modelleringsverktyg från R-paketet *lme4* [@R-lme4]. Valet av kovariansstrukturen gjordes genom jämförelse av AIC-tal av modeller som anpassades till data med *Maximum Likelihood* (ML)-funktionen. Den alternativa sannolikhetsfunktionen *Restricted Maximum Likelihood* (REML), som ger väntesvärdesriktiga uppskattningar av varianserna, användes därefter för anpassningen av modellerna för utfallsmåtten till underliggande data. 

Genom uträkning av så kallad intraklasskorrelation undersökte vi vilken andel av variansen som kommer av underliggande individkopplad förändringsbenägenhet över tid.

<!-- s 49 http://wiki.bcs.rochester.edu/HlpLab/StatsCourses?action=AttachFile&do=get&target=Groningen11.pdf
Consider reporting scales for outputs, inputs and predictors (e.g., range, mean, sd, median). -->

<!-- s 59 hur påverkade collinearity resultaten? Inte alls eftersom varken grupp eller tid var korrelerad med utfallsmåtten -->

För parvisa uppföljningstest av signifikanta koefficienter uppskattades marginalmedelvärden (*estimated marginal means* eller *least square means*) samt standardiserade effektstorlekar med verktyg från R-paketet *emmeans* [@R-emmeans]. Figurer framställdes med *sjPlot* [@R-sjPlot] och *ggplot2* [@R-ggplot2].

### Analys av reliabel förändring och klinisk signifikans

Frekvensen deltagare som i träningsprogrammet genomgått en reliabel förändring och dessutom befann sig på kliniskt signifikant nivå vid eftermätningen fastställdes i enlighet med definitionerna och rekommendationerna i @Jacobson1991. För deltagare som endast lämnat självskattningar vid förmätningstillfället fördes förmätningvärdena vidare till eftermätningstillfället i enlighet med principen om *intention to treat*. Med reliabel förändring menas att en observerad utveckling mellan två mättillfällen definieras som tillförlitlig om den är tillräckligt stor (med $\alpha$ = 0,05) i relation till populationsvariansen. Då betraktas förändringen som en verklig förändring och inte bara ett slump- eller mätfel. Med klinisk signifikans avses hur eftermätningsvärdena förhåller sig till medelvärdet för normdata för en subklinisk population [@Jacobson1991]. För sammanställningarna överlappet mellan klinisk signifikans och reliabel förändring användes R-paketet *JTRCI*, som väljer jämförelsekriterium för klinisk signifikans konservativt [@R-JTRCI]. Skillnader mellan grupperna i antalet reliabelt förändrade deltagare som också befann sig på kliniskt signifikant nivå vid eftermätningstillfället analyserades med Kruskal-Wallis-test.

# Resultat

```{r sociodemotest, eval = T}

Demografi.Kon.chi <- kruskal.test(Demografi.Kon ~ group, data = r2.wide.data)
# Signifikant!

# Inspektera distributionerna
# library(lattice)
# histogram(~ Demografi.Kon | group,
#           data=r2.wide.data,
#           layout=c(1,3))

# Uppföljningstest
library(FSA)
Demografi.Kon.posthoc <- dunnTest(Demografi.Kon ~ group,
         data=r2.wide.data,
         method="bh")
# Könsfördelningen för väntelista skiljer sig signifikant från övriga gruppers

Demografi.Kon.abs <- table(r2.wide.data$group, r2.wide.data$Demografi.Kon)
Demografi.Kon.proc <- prop.table(Demografi.Kon.abs, 1)

# kruskal.test(Demografi.Alder ~ group, data = r2.wide.data)
# kruskal.test(Demografi.Civilstand ~ group, data = r2.wide.data)
# kruskal.test(Demografi.Utbildning ~ group, data = r2.wide.data)
# kruskal.test(Demografi.Sysselsattning ~ group, data = r2.wide.data)
# kruskal.test(Demografi.Psykofarmaka ~ group, data = r2.wide.data)
# kruskal.test(Demografi.PsykofarmakaVad ~ group, data = r2.wide.data)
# kruskal.test(Demografi.PsykofarmakaDos ~ group, data = r2.wide.data)
# kruskal.test(Demografi.PsykoBehandling ~ group, data = r2.wide.data)
# Inga signifikanta skillnader = inga skillnader mellan grupperna

```

Vid analys av skillnader av sociodemografisk data fann vi en signifikant skillnad i könsfördelning mellan grupperna ($\chi^2$ = `r format(round(Demografi.Kon.chi$statistic,2),decimal.mark=",")`, p = `r format(round(Demografi.Kon.chi$p.value,2),decimal.mark=",")`, df = `r format(round(Demografi.Kon.chi$parameter,2),decimal.mark=",")`). Gruppen `r xg2` hade vid parvisa uppföljningstest signifikant större andel män än både gruppen `r xg3` (p = `r format(round(Demografi.Kon.posthoc$res[1,4],2),decimal.mark=",")`) och gruppen `r xg1` (p = `r format(round(Demografi.Kon.posthoc$res[2,4],2),decimal.mark=",")`). I övrigt fann vi inte några skillnader i sociodemografiska variabler mellan grupperna.

```{r groupcontrols, eval = F}

kontroll_ad <-
  lm(
    aaas_ad ~ group,
    data = r2.long.data[lt1,],
    na.action = na.omit
  )
anova(kontroll_ad)
# Ej signifikant = inga skillnader mellan grupperna

kontroll_ag <-
  lm(
    aaas_ag ~ group,
    data = r2.long.data[lt1,],
    na.action = na.omit
  )
anova(kontroll_ag)
# Ej signifikant = inga skillnader mellan grupperna

kontroll_rathus <-
  lm(
    rathus ~ group,
    data = r2.long.data[lt1,],
    na.action = na.omit
  )
anova(kontroll_rathus)
# Ej signifikant = inga skillnader mellan grupperna

kontroll_phq <-
  lm(
    phq_sum ~ group,
    data = r2.long.data[lt1,],
    na.action = na.omit
  )
anova(kontroll_phq)
# Ej signifikant = inga skillnader mellan grupperna

kontroll_gad <-
  lm(
    gad_sum ~ group,
    data = r2.long.data[lt1,],
    na.action = na.omit
  )
anova(kontroll_gad)
# Ej signifikant = inga skillnader mellan grupperna

kontroll_lsas <-
  lm(
    lsas_sum ~ group,
    data = r2.long.data[lt1,],
    na.action = na.omit
  )
anova(kontroll_lsas)
# Ej signifikant = inga skillnader mellan grupperna

kontroll_well <-
  lm(
    well ~ group,
    data = r2.long.data[lt1,],
    na.action = na.omit
  )
anova(kontroll_well)
# Ej signifikant = inga skillnader mellan grupperna

```

Med oberoende variansanalys konstaterade vi att det inte fanns några signifikanta skillnader i några av utfallsmåtten mellan de olika grupperna vid behandlingens start.

```{r modelcomparisons, eval = F}

# https://hlplab.wordpress.com/2011/06/25/more-on-random-slopes/

# Select parameters and options

library("nlme")
library("lme4")

# What random effects to pick?
# Null model, using gls
test.gls <- 
  gls(
    aaas_ag ~ 1,
    data = r2.long.data,
    na.action = na.omit,
    method = "REML"
  )

# Random intercept model, using lme
test.1 <- 
  lme(
    aaas_ag ~ 1,
    random = ~ 1 | subject,
    data = r2.long.data,
    na.action = na.omit,
    method = "REML"
  )
anova(test.gls,test.1)
# There is a significant difference between the models
# We should go with the random intercept model

test.2 <-
  lmer(
    aaas_ag ~ 1 + (time | subject),
    data = r2.long.data,
    na.action = na.omit,
    REML = T
  )
# Does not compute: 
# (observations = 505) <= (random effects = 615)
# Data does not support also fitting a random slope

# Unstructured or corAR1?
# Adding independent fixed variables time and group
# Using lme instead of lmer for this comparison
test.1.unstructured <-
  lme(
    aaas_ag ~ time * group,
    random = ~ 1 | subject,
    data = r2.long.data,
    na.action = na.omit,
    #corr=corAR1(),
    method = "ML"
  )

test.1.corAR1 <-
  lme(
    aaas_ag ~ time * group,
    random = ~ time | subject,
    data = r2.long.data,
    na.action = na.omit,
    corr=corAR1(),
    method = "ML"
  )

anova(test.1.unstructured,test.1.corAR1)
# No significant difference; unstructured has slightly lower AIC
# Selecting unstructured going forward to stay on the conservative side
# Choosing lme4 instead of lmer to get more convenient features down the line

# Nest subject in therapist?
# NB! Using REML for this comparison
test.intercept <-
  lme(
    aaas_ag ~ time * group,
    random = ~ 1 | subject,
    data = r2.long.data,
    na.action = na.omit,
    method = "REML"
  )

test.nestedintercept <-
  lme(
    aaas_ag ~ time * group,
    random = ~ 1 | therapist / subject,
    data = r2.long.data,
    na.action = na.omit,
    method = "REML"
  )
anova(test.intercept,test.nestedintercept)
# The simpler model wins by a nose

# REML or ML?
# Picking REML to get unbiased estimates of the variance parameters 
# -- giving us slightly larger confidence intervals

```

```{r mixedmodels, cache=F, eval=T}

# Fit models to data

library("lme4")

aaas_ad.lmer <-
  lmer(
    aaas_ad ~ group * time + (1 | subject),
    data = r2.long.data,
    na.action = na.omit,
    REML = T
  )
#plot_model(aaas_ad.lmer, type="diag") # Diagnostic plots look ok, with some outliers (humans)

aaas_ag.lmer <-
  lmer(
    aaas_ag ~ group * time + (1 | subject),
    data = r2.long.data,
    na.action = na.omit,
    REML = T
  )
#plot_model(aaas_ag.lmer, type="diag") # Diagnostic plots look ok!

rathus.lmer <-
  lmer(
    rathus ~ group * time + (1 | subject),
    data = r2.long.data,
    na.action = na.omit,
    REML = T
  )
#plot_model(rathus.lmer, type="diag") # Diagnostic plots look ok, with some outliers (humans)

lsas_sum.lmer <-
  lmer(
    lsas_sum ~ group * time + (1 | subject),
    data = r2.long.data,
    na.action = na.omit,
    REML = T
  )
#plot_model(lsas_sum.lmer, type="diag") # Diagnostic plots look more or less ok

gad_sum.lmer <-
  lmer(
    gad_sum ~ group * time + (1 | subject),
    data = r2.long.data,
    na.action = na.omit,
    REML = T
  )
#plot_model(gad_sum.lmer, type="diag") # Diagnostic plots look ok!

phq_sum.lmer <-
  lmer(
    phq_sum ~ group * time + (1 | subject),
    data = r2.long.data,
    na.action = na.omit,
    REML = T
  )
#plot_model(phq_sum.lmer, type="diag") # Diagnostic plots look ok!

well.lmer <-
  lmer(
    well ~ group * time + (1 | subject),
    data = r2.long.data,
    na.action = na.omit,
    REML = T
  )
#plot_model(well.lmer, type="diag") # Diagnostic plots look ok, with some outliers (humans)

```

Vi fann inga brott mot antagandena för flernivåanalys vid visuell granskning av diagnostiska plottar av de modeller som anpassats till observerade data. 

```{r predicteddata, cache = T, eval = T}

# Output predictions to new data frame
# https://rdrr.io/cran/modelr/man/add_predictions.html

# Create new data frame with factor variables in place
r2.new.data <- r2.long.data[,c(1:4)]

# Add predicted values to data frame
library(modelr)

r2.new.data <- r2.new.data %>% spread_predictions(
  rathus.lmer,
  aaas_ag.lmer,
  aaas_ad.lmer,
  lsas_sum.lmer,
  gad_sum.lmer,
  phq_sum.lmer,
  well.lmer
)

# Set column names
colnames(r2.new.data) <-
  c(
    "subject",
    "group",
    "time",
    "therapist",
    "rathus",
    "aaas_ag",
    "aaas_ad",
    "lsas_sum",
    "gad_sum",
    "phq_sum",
    "well"
  )

```

Tabell \@ref(tab:descriptives) sammanställer predicerade data från de olika modellerna för respektive utfallsmått, inklusive uppskattade effektstorlekar. 

(ref:descriptives) Estimerade medelvärden (och standardavvikelser) samt effektstorlekar för utfallsmåtten i de olika grupperna och vid de olika mättillfällena.

```{r descriptives, fig.align="center", cache = T, eval = F}

options(OutDec= ".") 

### Descriptives

ng1t1 <- r2.new.data$group == xg1 & r2.new.data$time == xt1
ng1t2 <- r2.new.data$group == xg1 & r2.new.data$time == xt2
ng1t3 <- r2.new.data$group == xg1 & r2.new.data$time == xt3

ng2t1 <- r2.new.data$group == xg2 & r2.new.data$time == xt1
ng2t2 <- r2.new.data$group == xg2 & r2.new.data$time == xt2
ng2t3 <- r2.new.data$group == xg2 & r2.new.data$time == xt3

ng3t1 <- r2.new.data$group == xg3 & r2.new.data$time == xt1
ng3t2 <- r2.new.data$group == xg3 & r2.new.data$time == xt2
ng3t3 <- r2.new.data$group == xg3 & r2.new.data$time == xt3


library(effsize)

  # cohen.d(
  #   r2.new.data[ng1t2, 5],
  #   r2.new.data[ng1t1, 5],
  #   pooled = T,
  #   #paired = T,
  #   #subject = r2.new.data$subject,
  #   na.rm = T,
  #   hedges.correction = F,
  #   conf.level = 0.95,
  #   within = T
  # )
  
xhgn <-  function(num,x,y) {
  cohen.d(
    r2.new.data[x, num],
    r2.new.data[y, num],
    pooled = T,
    na.rm = T,
    hedges.correction = F,
    conf.level = 0.95
  )
}

ng1t2.eff <- c(
xhgn(5,ng1t2,ng1t1)$estimate,
xhgn(6,ng1t2,ng1t1)$estimate,
xhgn(7,ng1t2,ng1t1)$estimate,
xhgn(8,ng1t2,ng1t1)$estimate,
xhgn(9,ng1t2,ng1t1)$estimate,
xhgn(10,ng1t2,ng1t1)$estimate,
xhgn(11,ng1t2,ng1t1)$estimate
)

ng1t3.eff <- c(
xhgn(5,ng1t3,ng1t1)$estimate,
xhgn(6,ng1t3,ng1t1)$estimate,
xhgn(7,ng1t3,ng1t1)$estimate,
xhgn(8,ng1t3,ng1t1)$estimate,
xhgn(9,ng1t3,ng1t1)$estimate,
xhgn(10,ng1t3,ng1t1)$estimate,
xhgn(11,ng1t3,ng1t1)$estimate
)

ng2t2.eff <- c(
xhgn(5,ng2t2,ng2t1)$estimate,
xhgn(6,ng2t2,ng2t1)$estimate,
xhgn(7,ng2t2,ng2t1)$estimate,
xhgn(8,ng2t2,ng2t1)$estimate,
xhgn(9,ng2t2,ng2t1)$estimate,
xhgn(10,ng2t2,ng2t1)$estimate,
xhgn(11,ng2t2,ng2t1)$estimate
)

ng2t3.eff <- c(
xhgn(5,ng2t3,ng2t1)$estimate,
xhgn(6,ng2t3,ng2t1)$estimate,
xhgn(7,ng2t3,ng2t1)$estimate,
xhgn(8,ng2t3,ng2t1)$estimate,
xhgn(9,ng2t3,ng2t1)$estimate,
xhgn(10,ng2t3,ng2t1)$estimate,
xhgn(11,ng2t3,ng2t1)$estimate
)

ng3t2.eff <- c(
xhgn(5,ng3t2,ng3t1)$estimate,
xhgn(6,ng3t2,ng3t1)$estimate,
xhgn(7,ng3t2,ng3t1)$estimate,
xhgn(8,ng3t2,ng3t1)$estimate,
xhgn(9,ng3t2,ng3t1)$estimate,
xhgn(10,ng3t2,ng3t1)$estimate,
xhgn(11,ng3t2,ng3t1)$estimate
)

ng3t3.eff <- c(
xhgn(5,ng3t3,ng3t1)$estimate,
xhgn(6,ng3t3,ng3t1)$estimate,
xhgn(7,ng3t3,ng3t1)$estimate,
xhgn(8,ng3t3,ng3t1)$estimate,
xhgn(9,ng3t3,ng3t1)$estimate,
xhgn(10,ng3t3,ng3t1)$estimate,
xhgn(11,ng3t3,ng3t1)$estimate
)

numvars <- c(5:11) # Variables in r2.new.data that we are interested in

descriptives.ng1t1 <- stat.desc(r2.new.data[ng1t1,numvars], basic=TRUE, desc=TRUE, norm=TRUE, p=0.95)
descriptives.ng1t2 <- stat.desc(r2.new.data[ng1t2,numvars], basic=TRUE, desc=TRUE, norm=TRUE, p=0.95)
descriptives.ng1t3 <- stat.desc(r2.new.data[ng1t3,numvars], basic=TRUE, desc=TRUE, norm=TRUE, p=0.95)

descriptives.ng2t1 <- stat.desc(r2.new.data[ng2t1,numvars], basic=TRUE, desc=TRUE, norm=TRUE, p=0.95)
descriptives.ng2t2 <- stat.desc(r2.new.data[ng2t2,numvars], basic=TRUE, desc=TRUE, norm=TRUE, p=0.95)
descriptives.ng2t3 <- stat.desc(r2.new.data[ng2t3,numvars], basic=TRUE, desc=TRUE, norm=TRUE, p=0.95)

descriptives.ng3t1 <- stat.desc(r2.new.data[ng3t1,numvars], basic=TRUE, desc=TRUE, norm=TRUE, p=0.95)
descriptives.ng3t2 <- stat.desc(r2.new.data[ng3t2,numvars], basic=TRUE, desc=TRUE, norm=TRUE, p=0.95)
descriptives.ng3t3 <- stat.desc(r2.new.data[ng3t3,numvars], basic=TRUE, desc=TRUE, norm=TRUE, p=0.95)

descriptives.out <- rbind(
  xg1t1 = cbind(
    descriptives.ng1t1[c(9, 13), c(3,2,1,4:7)]
    ),
  xg1t2 = cbind(
    descriptives.ng1t2[c(9, 13), c(3,2,1,4:7)]
    ),
  xg1t2eff = ng1t2.eff,
  xg1t3 = cbind(
    descriptives.ng1t3[c(9, 13), c(3,2,1,4:7)]
    ),
  xg1t3eff = ng1t3.eff,
  xg2t1 = cbind(
    descriptives.ng2t1[c(9, 13), c(3,2,1,4:7)]
  ),
  xg2t2 = cbind(
    descriptives.ng2t2[c(9, 13), c(3,2,1,4:7)]
  ),
  xg2t2eff = ng2t2.eff,
  xg2t3 = cbind(
    descriptives.ng2t3[c(9, 13), c(3,2,1,4:7)]
  ),
  xg2t3eff = ng2t3.eff,
  xg3t1 = cbind(
    descriptives.ng3t1[c(9, 13), c(3,2,1,4:7)]
  ),
  xg3t2 = cbind(
    descriptives.ng3t2[c(9, 13), c(3,2,1,4:7)]
  ),
  xg3t2eff = ng3t2.eff,
  xg3t3 = cbind(
    descriptives.ng3t3[c(9, 13), c(3,2,1,4:7)]
  ),
  xg3t3eff = ng3t3.eff
  )

colnames(descriptives.out) <-
  rep(
    c(
      "AAA-S Ad",
      "AAA-S Ag",
      "Rathus",
      "LSAS-SR",
      "GAD-7",
      "PHQ-9",
      "Välmående"
    ),
    times = 1 #2
  )

descriptives.out.rot <- t(descriptives.out)

xeff = "Cohen's d"

colnames(descriptives.out.rot) <- NULL
descriptives.out.rot.rot <- t(descriptives.out.rot)

descriptives.col.out <- cbind.data.frame(
  "Betingelse" = rep(c(
    paste(xg1, ", n = ", ll1, sep = ""),
    paste(xg2, ", n = ", ll2, sep = ""),
    paste(xg3, ", n = ", ll3, sep = "")
  ), each = 8),
  "Mättillfälle" = rep(c(
    rep(c("Förmätning"), times = 2), rep(c("Mittenmätning"), times = 3), rep(c("Eftermätning"), times = 3)
  ), times = 3),
  " " = rep(c(
    rep(c("M", "SD"), times = 2),
    paste(xeff),
    rep(c("M", "SD"), times = 1),
    paste(xeff)
  ), times = 3),
  round(descriptives.out.rot.rot, 1)
)
options(OutDec= ".") 

#  add_header_above(c("", "Självhjälp (N = 67)" = 3, "Med stöd (N = 69)" = 3, "Väntelista (N = 68)" = 3)) %>% #, "All (N = 204)" = 2)) %>%

row_group_label_fonts <- list(
list(bold = T, italic = F),
list(bold = F, italic = T)
)

svkable(descriptives.col.out[], caption = "(ref:descriptives)", linesep = "", align="rrrccccccc") %>%
  column_spec(1, bold=T) %>%
  collapse_rows(1:3,latex_hline = 'custom', custom_latex_hline = 1:2, row_group_label_position = 'stack',row_group_label_fonts = row_group_label_fonts) %>%
  add_header_above(c(" " = 3, "Primära utfallsmått" = 2, "Sekundära utfallsmått" = 5))

```

Estimat för intercept och regressionskoefficienter för de olika primära och sekundära utfallsmåtten sammanfattas i tabell \@ref(stargazer). Intercept och lutningskoefficienter för respektive utfallsmått kan läggas in i regressionsformeln som predicerar utfall för alla kombinationer av grupptillhörighet och mättillfällen.

## Skillnad i effekt på konstruktiv självhävdelse mellan `r xg1`--`r xg2`

Vår primära frågeställning var om det finns någon skillnad (i endera riktning) i effekt mellan gruppen `r xg1` och gruppen `r xg2` med avseende på konstruktiv självhävdelse, det vill säga med utfallsmåttet AAA-S Adaptive. 

```{r emmeff}

require(emmeans)
require(ggeffects)
require(sjPlot)
library(broom.mixed)
require(gridExtra)
require(grid)

################### CHECK EDF!!!!!! ####################

# AAA-S Adaptive

aaas_ad.emm.by.group <- emmeans(aaas_ad.lmer, ~ time | group, adjust="bonferroni")
aaas_ad.emm.by.time <- emmeans(aaas_ad.lmer, ~ group | time, adjust="bonferroni")
aaas_ad.sd <- sqrt(6.7247^2 + 4.6582^2) # VarCorr(aaas_ag.lmer)
aaas_ad.eff.by.group <- tidy(eff_size(aaas_ad.emm.by.group, sigma = aaas_ad.sd, edf = 205)) 
aaas_ad.eff.by.time <- tidy(eff_size(aaas_ad.emm.by.time, sigma = aaas_ad.sd, edf = 205))

# AAA-S Aggressive

aaas_ag.emm.by.group <- emmeans(aaas_ag.lmer, ~ time | group, adjust="bonferroni")
aaas_ag.emm.by.time <- emmeans(aaas_ag.lmer, ~ group | time, adjust="bonferroni")
aaas_ag.sd <- sqrt(5.6919^2 + 3.3895^2) # VarCorr(aaas_ag.lmer)
aaas_ag.eff.by.group <- tidy(eff_size(aaas_ag.emm.by.group, sigma = aaas_ag.sd, edf = 205))
aaas_ag.eff.by.time <- tidy(eff_size(aaas_ag.emm.by.time, sigma = aaas_ag.sd, edf = 205))

```

Vi fann ingen skillnad i utfall med AAA-S Adaptive vid `r xt3`-mätningen mellan gruppen `r xg1` (estimerat marginalmedelvärde [emm] `r tidy(aaas_ad.emm.by.time)$estimate[8]`, 95% CI [`r tidy(aaas_ad.emm.by.time)$conf.low[8]` ; `r tidy(aaas_ad.emm.by.time)$conf.high[8]`]) och gruppen `r xg2` (emm `r tidy(aaas_ad.emm.by.time)$estimate[9]`, 95% CI [`r tidy(aaas_ad.emm.by.time)$conf.low[9]` ; `r tidy(aaas_ad.emm.by.time)$conf.high[9]`]), effektstorlek `r aaas_ad.eff.by.time$effect.size[9] * -1`, 95% CI [`r aaas_ad.eff.by.time$conf.high[9] * -1` ; `r aaas_ad.eff.by.time$conf.low[9] * -1`]. Vi fann inte heller någon skillnad i effekt vid `r xt2`-mätningen, effektstorlek `r aaas_ad.eff.by.time$effect.size[6] * -1`, 95% CI [`r aaas_ad.eff.by.time$conf.high[6] * -1` ; `r aaas_ad.eff.by.time$conf.low[6] * -1`]. För de deltagare som har deltagit i *Respekt i kvadrat* är skillnaden i konstruktiv självhävdelse vid `r xt3`-mätningen försumbar mellan de som fått behandlarstöd och de som har fått klara sig på egen hand.

## Skillnader i effekt på konstruktiv och aggressiv självhävdelse mellan `r xg3`--`r xg1` respektive `r xg3`--`r xg2`

Vi var också intresserade av hur effekten av deltagande i grupperna `r xg1` och `r xg2` skiljer sig från deltagande i `r xg3` med avseende på konstruktiv och aggressiv självhävdelse, fångade med utfallsmåtten AAA-S Adaptive respektive AAA-S Aggressive.

### Konstruktiv självhävdelse

#### `r xG3`--`r xg1` vid `r xt3`-mätningen

Vid `r xt3`-mätning fann vi en klart högre medelpoäng på AAA-S Adaptive för gruppen `r xg1` (se emm ovan) än för gruppen `r xg3` (emm `r tidy(aaas_ad.emm.by.time)$estimate[7]`, 95% CI [`r tidy(aaas_ad.emm.by.time)$conf.low[7]` ; `r tidy(aaas_ad.emm.by.time)$conf.high[7]`]), effektstorlek `r aaas_ad.eff.by.time$effect.size[7] * -1`, 95% CI [`r aaas_ad.eff.by.time$conf.high[7] * -1` ; `r aaas_ad.eff.by.time$conf.low[7] * -1`]. 

#### `r xG3`--`r xg2` vid `r xt3`-mätningen

Motsvarande tydligt högre medelpoäng på AAA-S Adaptive vid `r xt3`-mätningen fann vi för gruppen `r xg1` (se emm ovan) jämfört med gruppen `r xg3` (se emm ovan), effektstorlek `r aaas_ad.eff.by.time$effect.size[8] * -1`, 95% CI [`r aaas_ad.eff.by.time$conf.high[8] * -1` ; `r aaas_ad.eff.by.time$conf.low[8] * -1`]. 

#### Behandlingseffekt mellan behandlingsstart och `r xt3`-mätning

För både gruppen `r xg1` och gruppen `r xg2` fann vi en klar förbättring mellan behandlingsstart och `r xt3`-mätning, effektstorlek `r aaas_ad.eff.by.group$effect.size[5] * -1`, 95% CI [`r aaas_ad.eff.by.group$conf.high[5] * -1` ; `r aaas_ad.eff.by.group$conf.low[5] * -1`] respektive `r aaas_ad.eff.by.group$effect.size[8] * -1`, 95% CI [`r aaas_ad.eff.by.group$conf.high[8] * -1` ; `r aaas_ad.eff.by.group$conf.low[8] * -1`].

Deltagarna i de båda behandlingsbetingelserna hade efter fullgången behandling förbättrats avsevärt med avseende på graden av konstruktiv självhävdelse, i jämförelse med `r xg3`. Effekten var påtaglig redan vid mittenmätningen för båda grupperna. Även förbättringen mellan behandlingsstart och `r xt3`-mätningen var för båda grupperna betydande. Se figur \@ref(fig:effemmplotsad) som sammanfattar resultaten.

(ref:emmeffad) figurtext aaas_ad

```{r effemmplotsad, dpi=196, fig.align="center", fig.cap='(ref:emmeffad)', fig.height=5, fig.width=5.5, cache = F, eval = T}

# AAA-S Ad

Name = c(
  NA,
  paste(aaas_ad.eff.by.group[5,1],"-",aaas_ad.eff.by.group[5,2],": ",format(round(aaas_ad.eff.by.group[5,4],2) * -1,decimal.mark=","),sep=""),
  paste(aaas_ad.eff.by.group[8,1],"-",aaas_ad.eff.by.group[8,2],": ",format(round(aaas_ad.eff.by.group[8,4],2) * -1,decimal.mark=","),sep=""),
  NA,
  paste(aaas_ad.eff.by.time[4,1],"-",aaas_ad.eff.by.time[4,2],": ",format(round(aaas_ad.eff.by.time[4,4],2) * -1,decimal.mark=","),sep=""),
  paste(aaas_ad.eff.by.time[5,1],"-",aaas_ad.eff.by.time[5,2],": ",format(round(aaas_ad.eff.by.time[5,4],2) * -1,decimal.mark=","),sep=""),
  NA,
  paste(aaas_ad.eff.by.time[7,1],"-",aaas_ad.eff.by.time[7,2],": ",format(round(aaas_ad.eff.by.time[7,4],2) * -1,decimal.mark=","),sep=""),
  paste(aaas_ad.eff.by.time[8,1],"-",aaas_ad.eff.by.time[8,2],": ",format(round(aaas_ad.eff.by.time[8,4],2) * -1,decimal.mark=","),sep="")
)
Nudge_x = c(0,0.1,0.1,0,0,0,0,-0.1,-0.1) * 2
Nudge_y = c(0,-0.55,0.55,0,0.55,-0.55,0,0.55,-0.55) * 2

aaas_ad.emm.plot <- 
  plot(ggemmeans(aaas_ad.lmer, terms = c("time", "group")), connect.lines = TRUE) + labs(x = "Tid", y = NA, colour = "Grupp", title = "Medelvärdesestimat och effektstyrkor för AAA-S Aggressive") + theme(legend.position = "top", axis.title.y = element_blank())

#,arrow = arrow(length = unit(0.05, "npc"))
ad1 <- aaas_ad.emm.plot + 
  geom_curve(aes(x = 2.9, y = aaas_ad.emm.plot$data[2]$predicted[7], xend = 3.1, yend = aaas_ad.emm.plot$data[2]$predicted[9]), color = "#999999", size = 0.25, linetype = "dashed", curvature = 0.4) +
  geom_curve(aes(x = 2.9, y = aaas_ad.emm.plot$data[2]$predicted[7], xend = 3, yend = aaas_ad.emm.plot$data[2]$predicted[8]), color = "#999999", size = 0.25, linetype = "dashed", curvature = -0.4) +
  #geom_curve(aes(x = 1.9, y = aaas_ad.emm.plot$data[2]$predicted[4], xend = 2.1, yend = aaas_ad.emm.plot$data[2]$predicted[6]), color = "#999999", size = 0.25, linetype = "dashed", curvature = 0.5) +
  geom_curve(aes(x = 1.9, y = aaas_ad.emm.plot$data[2]$predicted[4], xend = 2, yend = aaas_ad.emm.plot$data[2]$predicted[5]), color = "#999999", size = 0.25, linetype = "dashed", curvature = -0.4) + 
  geom_curve(aes(x = 1.9, y = aaas_ad.emm.plot$data[2]$predicted[4], xend = 2.1, yend = aaas_ad.emm.plot$data[2]$predicted[6]), color = "#999999", size = 0.25, linetype = "dashed", curvature = 0.4) + 
  geom_curve(aes(x = 1, y = aaas_ad.emm.plot$data[2]$predicted[2], xend = 3, yend = aaas_ad.emm.plot$data[2]$predicted[8]), color = "#999999", size = 0.25, linetype = "dashed", curvature = -0.2) + 
  geom_curve(aes(x = 1.1, y = aaas_ad.emm.plot$data[2]$predicted[3], xend = 3.1, yend = aaas_ad.emm.plot$data[2]$predicted[9]), color = "#999999", size = 0.25, linetype = "dashed", curvature = 0.15) + 
  geom_label(aes(label=Name),color="white", fill="#999999", nudge_x = Nudge_x, nudge_y = Nudge_y,size=2.5,na.rm=TRUE)

ad1

```

### Konstruktiv självhävdelse

#### `r xG3`--`r xg1` vid `r xt3`-mätningen

Vid `r xt3`-mätning fann vi en klart högre medelpoäng på AAA-S Adaptive för gruppen `r xg1` (se emm ovan) än för gruppen `r xg3` (emm `r tidy(aaas_ad.emm.by.time)$estimate[7]`, 95% CI [`r tidy(aaas_ad.emm.by.time)$conf.low[7]` ; `r tidy(aaas_ad.emm.by.time)$conf.high[7]`]), effektstorlek `r aaas_ad.eff.by.time$effect.size[7] * -1`, 95% CI [`r aaas_ad.eff.by.time$conf.high[7] * -1` ; `r aaas_ad.eff.by.time$conf.low[7] * -1`]. 

#### `r xG3`--`r xg2` vid `r xt3`-mätningen

Motsvarande tydligt högre medelpoäng på AAA-S Adaptive vid `r xt3`-mätningen fann vi för gruppen `r xg1` (se emm ovan) jämfört med gruppen `r xg3` (se emm ovan), effektstorlek `r aaas_ad.eff.by.time$effect.size[8] * -1`, 95% CI [`r aaas_ad.eff.by.time$conf.high[8] * -1` ; `r aaas_ad.eff.by.time$conf.low[8] * -1`]. 

#### Behandlingseffekt mellan behandlingsstart och `r xt3`-mätning

För både gruppen `r xg1` och gruppen `r xg2` fann vi en klar förbättring mellan behandlingsstart och `r xt3`-mätning, effektstorlek `r aaas_ad.eff.by.group$effect.size[5] * -1`, 95% CI [`r aaas_ad.eff.by.group$conf.high[5] * -1` ; `r aaas_ad.eff.by.group$conf.low[5] * -1`] respektive `r aaas_ad.eff.by.group$effect.size[8] * -1`, 95% CI [`r aaas_ad.eff.by.group$conf.high[8] * -1` ; `r aaas_ad.eff.by.group$conf.low[8] * -1`].

Deltagarna i de båda behandlingsbetingelserna hade efter fullgången behandling förbättrats avsevärt med avseende på graden av konstruktiv självhävdelse, i jämförelse med `r xg3`. Effekten var påtaglig redan vid mittenmätningen för båda grupperna. Även förbättringen mellan behandlingsstart och `r xt3`-mätningen var för båda grupperna betydande. Se figur \@ref(fig:effemmplotsad) som sammanfattar resultaten.


<!-- Var effekten märkbar vid mittenmätningen för Ag? -->

Slutligen ville vi också undersöka vilka prediktorer/moderatorer hos deltagarna (exempelvis grad av social ångest eller grad av depression) i behandlingsalternativen `r xg1` och `r xg2` som påverkar utfallet samt vilka mediatorer inom behandlingsalternativen (exempelvis tilldelning av terapeut) som påverkar utfallet. 

Det finns möjlighet att fortsätta analysera insamlad data. Med våra initiala analyser konstaterar vi att ICC-värdet ger att 68% av variansen i utfallsmåttet AAA-S Adaptive kan förklaras av individuella faktorer. För AAA-S Aggressive kan 74% av variansen förklaras av individuella faktorer.



(ref:emmeffag) figurtext aaas_ag

```{r effemmplotsag, dpi=196, fig.align="center", fig.cap='(ref:emmeffag)', fig.height=5, fig.width=5.5, cache = F, eval = T}

# AAA-S Ag

Name = c(
  NA,
  paste(aaas_ag.eff.by.group[5,1],"-",aaas_ag.eff.by.group[5,2],": ",format(round(aaas_ag.eff.by.group[5,4],2) * -1,decimal.mark=","),sep=""),
  paste(aaas_ag.eff.by.group[8,1],"-",aaas_ag.eff.by.group[8,2],": ",format(round(aaas_ag.eff.by.group[8,4],2) * -1,decimal.mark=","),sep=""),
  NA,
  paste(aaas_ag.eff.by.time[4,1],"-",aaas_ag.eff.by.time[4,2],": ",format(round(aaas_ag.eff.by.time[4,4],2) * -1,decimal.mark=","),sep=""),
  NA,
  NA,
  paste(aaas_ag.eff.by.time[7,1],"-",aaas_ag.eff.by.time[7,2],": ",format(round(aaas_ag.eff.by.time[7,4],2) * -1,decimal.mark=","),sep=""),
  paste(aaas_ag.eff.by.time[8,1],"-",aaas_ag.eff.by.time[8,2],": ",format(round(aaas_ag.eff.by.time[8,4],2) * -1,decimal.mark=","),sep="")
)
Nudge_x = c(0,0.1,0.1,0,0,0,0,-0.1,-0.1)
Nudge_y = c(0,-0.55,0.55,0,0.55,0,0,0.55,-0.55) * 2

aaas_ag.emm.plot <- 
  plot(ggemmeans(aaas_ag.lmer, terms = c("time", "group")), connect.lines = TRUE) + labs(x = "Tid", y = NA, colour = "Grupp", title = "Medelvärdesestimat och effektstyrkor för AAA-S Aggressive") + theme(legend.position = "top", axis.title.y = element_blank())

#,arrow = arrow(length = unit(0.05, "npc"))
ag1 <- aaas_ag.emm.plot + 
  geom_curve(aes(x = 2.9, y = aaas_ag.emm.plot$data[2]$predicted[7], xend = 3.1, yend = aaas_ag.emm.plot$data[2]$predicted[9]), color = "#999999", size = 0.25, linetype = "dashed", curvature = 0.4) +
  geom_curve(aes(x = 2.9, y = aaas_ag.emm.plot$data[2]$predicted[7], xend = 3, yend = aaas_ag.emm.plot$data[2]$predicted[8]), color = "#999999", size = 0.25, linetype = "dashed", curvature = -0.4) +
  #geom_curve(aes(x = 1.9, y = aaas_ag.emm.plot$data[2]$predicted[4], xend = 2.1, yend = aaas_ag.emm.plot$data[2]$predicted[6]), color = "#999999", size = 0.25, linetype = "dashed", curvature = 0.5) +
  geom_curve(aes(x = 1.9, y = aaas_ag.emm.plot$data[2]$predicted[4], xend = 2, yend = aaas_ag.emm.plot$data[2]$predicted[5]), color = "#999999", size = 0.25, linetype = "dashed", curvature = -0.4) + 
  geom_curve(aes(x = 1, y = aaas_ag.emm.plot$data[2]$predicted[2], xend = 3, yend = aaas_ag.emm.plot$data[2]$predicted[8]), color = "#999999", size = 0.25, linetype = "dashed", curvature = -0.2) + 
  geom_curve(aes(x = 1.1, y = aaas_ag.emm.plot$data[2]$predicted[3], xend = 3.1, yend = aaas_ag.emm.plot$data[2]$predicted[9]), color = "#999999", size = 0.25, linetype = "dashed", curvature = 0.15) + 
  geom_label(aes(label=Name),color="white", fill="#999999", nudge_x = Nudge_x, nudge_y = Nudge_y,size=2.5,na.rm=TRUE)

ag1

```

Vi är också intresserade av att ta reda på om effekten i gruppen `r xg3` är sämre än behandlingseffekten i gruppen  `r xg1` respektive gruppen `r xg2` med avseende på konstruktiv självhävdelse, det vill säga med utfallsmåttet AAA-S Adaptive. Slutligen vill vi också undersöka vilka prediktorer/moderatorer hos deltagarna (exempelvis grad av social ångest eller grad av depression) i behandlingsalternativen `r xg1` och `r xg2` som påverkar utfallet samt vilka mediatorer inom behandlingsalternativen (exempelvis tilldelning av terapeut) som påverkar utfallet. 

<!-- ICC ger oss proportionen av den totala variansen i utfallsmåttet som förklaras av skillnader på individnivå. Vi konstaterar att för huvudutfallsmåttet AAA-S Adaptive förklaras 68% av variansen i -->

```{r icc, eval=F}

performance::icc(aaas_ad.lmer)$ICC_conditional
performance::icc(aaas_ad.lmer)$ICC_adjusted

# y_patrik = intercept + b*g2 + b*g3 + b*t2 + b*t3 + b*(g2 * t2) + b*(g2 * t3) + b*(g3 * t2) + b*(g3 * t3)

#tab_model(aaas_ad.lmer,aaas_ag.lmer,rathus.lmer,lsas_sum.lmer,gad_sum.lmer,phq_sum.lmer,well.lmer)


```

```{r stargazer, results='asis', eval=T}

# https://cran.r-project.org/web/packages/stargazer/vignettes/stargazer.pdf
# NB! We're using stargazer-booktabs to get prettier LaTeX table output

scalenames = c("AAA-S Ad", "AAA-S Ag", "Rathus", "LSAS-SR", "GAD-7", "PHQ-9", "Välmåendef.")

labradorer <- c(
  xG1,
  xG2,
  xDur,
  xPost,
  paste(xG1, " -- ", xt2,sep=""),
  paste(xG2, " -- ", xt2,sep=""),
  paste(xG1, " -- ", xt3,sep=""),
  paste(xG2, " -- ", xt3,sep="")
)

stargazer::stargazer(
  aaas_ad.lmer, 
  aaas_ag.lmer, 
  rathus.lmer,
  lsas_sum.lmer,
  gad_sum.lmer,
  phq_sum.lmer,
  well.lmer,
  type = "latex",
  ci = T,
  intercept.bottom = F,
  single.row = F,
  model.numbers = F,
  header = F,
  decimal.mark = ',',
  digit.separator = ' ',
  digits = 1,
  covariate.labels = c("Intercept",labradorer),
  float.env = "sidewaystable",
  #omit.stat = c("aic","bic","ll"),
  keep.stat= c("n"),
  dep.var.caption = "Utfallsmått/flernivåanalys",
  column.labels = c("Primära utfallsmått","Sekundära utfallsmått"),
  column.separate = c(2,5),
  dep.var.labels = scalenames,
  notes.label = "Signifikansnivåer:",
  label = "stargazer",
  title = "En sammanställning av estimat av intercept och regressionskoefficienter för respektive flernivåanalys av de primära och sekundära utfallsmåtten."
)

```

```{r scatterplots, dpi=196, fig.width=7,eval=F, cache = F}

scatterplotMatrix(~ aaas_ad + aaas_ag + rathus|time, data = r2.long.data[lg1,],
   main="Group 1, conditioned on time",col=c("blue","green","orange"))

scatterplotMatrix(~ aaas_ad + aaas_ag + rathus|time, data = r2.long.data[lg2,],
   main="Group 2, conditioned on time")

scatterplotMatrix(~ aaas_ad + aaas_ag + rathus|time, data = r2.long.data[lg3,],
   main="Group 3, conditioned on time")

```

## Klinisk signifikans (arbeta in detta i primära och sekundära frågeställningen?)

```{r jtrci, include = F, cache = T}

r2.wide.itt.data <- r2.wide.data

# ITT 
# Pre --> Dur
r2.wide.itt.data[which(is.na(r2.wide.itt.data[,19])),19] <- r2.wide.itt.data[which(is.na(r2.wide.itt.data[,19])),5]
r2.wide.itt.data[which(is.na(r2.wide.itt.data[,20])),20] <- r2.wide.itt.data[which(is.na(r2.wide.itt.data[,20])),6]
r2.wide.itt.data[which(is.na(r2.wide.itt.data[,21])),21] <- r2.wide.itt.data[which(is.na(r2.wide.itt.data[,21])),7]
r2.wide.itt.data[which(is.na(r2.wide.itt.data[,26])),26] <- r2.wide.itt.data[which(is.na(r2.wide.itt.data[,26])),12]
r2.wide.itt.data[which(is.na(r2.wide.itt.data[,27])),27] <- r2.wide.itt.data[which(is.na(r2.wide.itt.data[,27])),13]
r2.wide.itt.data[which(is.na(r2.wide.itt.data[,28])),28] <- r2.wide.itt.data[which(is.na(r2.wide.itt.data[,28])),14]
r2.wide.itt.data[which(is.na(r2.wide.itt.data[,31])),31] <- r2.wide.itt.data[which(is.na(r2.wide.itt.data[,31])),17]
# Pre --> Post
r2.wide.itt.data[which(is.na(r2.wide.itt.data[,33])),33] <- r2.wide.itt.data[which(is.na(r2.wide.itt.data[,33])),5]
r2.wide.itt.data[which(is.na(r2.wide.itt.data[,34])),34] <- r2.wide.itt.data[which(is.na(r2.wide.itt.data[,34])),6]
r2.wide.itt.data[which(is.na(r2.wide.itt.data[,35])),35] <- r2.wide.itt.data[which(is.na(r2.wide.itt.data[,35])),7]
r2.wide.itt.data[which(is.na(r2.wide.itt.data[,40])),40] <- r2.wide.itt.data[which(is.na(r2.wide.itt.data[,40])),12]
r2.wide.itt.data[which(is.na(r2.wide.itt.data[,41])),41] <- r2.wide.itt.data[which(is.na(r2.wide.itt.data[,41])),13]
r2.wide.itt.data[which(is.na(r2.wide.itt.data[,42])),42] <- r2.wide.itt.data[which(is.na(r2.wide.itt.data[,42])),14]
r2.wide.itt.data[which(is.na(r2.wide.itt.data[,45])),45] <- r2.wide.itt.data[which(is.na(r2.wide.itt.data[,45])),17]

jt_rownames <-
  factor(c(
    "Försämrade",
    "Oförändrande",
    "Förbättrade",
    "Tillfrisknade (ej reliabelt)",
    "Tillfrisknade (reliabelt)"
  ))

jt_colnames <- c("Jacobson & Truax-klassificering", xg3, xg1, xg2)

### AAAS_ad pre--post

# Run
x <- JTRCI(
  data = r2.wide.itt.data,
  pre = "pre_aaas_ad",
  post = "post_aaas_ad",
  ppid = "subject",
  group = "group",
  reliability = r.AAAS_ad,
  higherIsBetter = T,
  indextype = "JT",
  JTcrit = "auto",
  normM = mean.AAAS_ad.norm,
  normSD = sd.AAAS_ad.norm
)

# Plot
xp <-
  plotJT(
    x,
    facetplot = T,
    addJitter = T,
    plottitle = paste("AAA-S Adaptive, ",xpost,sep=""),
    xlab = xpre,
    ylab = xpost
  )
xp$labels$colour <- paste("Jacobson & Truax-klassificering\n",xg3," / ",xg1," / ",xg2,sep="")
AAAS_ad.pre.post.jt.plot <- xp

# Data frame / table
xt <- tableJT(data = x, useGroups = T)
xt[, 1] <- jt_rownames
colnames(xt) <- jt_colnames
AAAS_ad.pre.post.jt.table <- xt

### AAAS_ad pre--during

# Run
x <- JTRCI(
  data = r2.wide.itt.data,
  pre = "pre_aaas_ad",
  post = "dur_aaas_ad",
  ppid = "subject",
  group = "group",
  reliability = r.AAAS_ad,
  higherIsBetter = T,
  indextype = "JT",
  JTcrit = "auto",
  normM = mean.AAAS_ad.norm,
  normSD = sd.AAAS_ad.norm
)

# Plot
xp <-
  plotJT(
    x,
    facetplot = T,
    addJitter = T,
    plottitle = paste("AAA-S Adaptive, ",xdur,sep=""),
    xlab = xpre,
    ylab = xdur
  )
xp$labels$colour <- paste("Jacobson & Truax-klassificering\n",xg3," / ",xg1," / ",xg2,sep="")
AAAS_ad.pre.dur.jt.plot <- xp

# Data frame / table
xt <- tableJT(data = x, useGroups = T)
xt[, 1] <- jt_rownames
colnames(xt) <- jt_colnames
AAAS_ad.pre.dur.jt.table <- xt

### AAAS_ag pre--post UPWARDS

# Run
x <- JTRCI(
  data = r2.wide.itt.data,
  pre = "pre_aaas_ag",
  post = "post_aaas_ag",
  ppid = "subject",
  group = "group",
  reliability = r.AAAS_ag,
  higherIsBetter = T,
  indextype = "JT",
  JTcrit = "auto",
  normM = mean.AAAS_ag.norm,
  normSD = sd.AAAS_ag.norm
)

# Plot
xp <-
  plotJT(
    x,
    facetplot = T,
    addJitter = T,
    plottitle = paste("AAA-S Aggressive, ",xpost,sep=""),
    xlab = xpre,
    ylab = xpost
  )
xp$labels$colour <- paste("Jacobson & Truax-klassificering\n",xg3," / ",xg1," / ",xg2,sep="")
AAAS_ag.pre.post.jt.plot <- xp

# Data frame / table
xt <- tableJT(data = x, useGroups = T)
xt[, 1] <- jt_rownames
colnames(xt) <- jt_colnames
AAAS_ag.pre.post.jt.table <- xt

# tab_xtab(
#   as.numeric(as.matrix(AAAS_ag.pre.post.jt.table[5,4])),
#   sum(as.numeric(as.matrix(AAAS_ag.pre.post.jt.table[c(1:4),4]))),
#   statistics = "fisher",
#   show.cell.prc =T
# )


### AAAS_ag pre--during

# Run
x <- JTRCI(
  data = r2.wide.itt.data,
  pre = "pre_aaas_ag",
  post = "dur_aaas_ag",
  ppid = "subject",
  group = "group",
  reliability = r.AAAS_ag,
  higherIsBetter = T,
  indextype = "JT",
  JTcrit = "auto",
  normM = mean.AAAS_ag.norm,
  normSD = sd.AAAS_ag.norm
)

# Plot
xp <-
  plotJT(
    x,
    facetplot = T,
    addJitter = T,
    plottitle = paste("AAA-S Aggressive, ",xdur,sep=""),
    xlab = xpre,
    ylab = xdur
  )
xp$labels$colour <- paste("Jacobson & Truax-klassificering\n",xg3," / ",xg1," / ",xg2,sep="")
AAAS_ag.pre.dur.jt.plot <- xp

# Data frame / table
xt <- tableJT(data = x, useGroups = T)
xt[, 1] <- jt_rownames
colnames(xt) <- jt_colnames
AAAS_ag.pre.dur.jt.table <- xt

### AAAS_ag pre--post DOWNWARDS

# Run
x <- JTRCI(
  data = r2.wide.itt.data,
  pre = "pre_aaas_ag",
  post = "post_aaas_ag",
  ppid = "subject",
  group = "group",
  reliability = r.AAAS_ag,
  higherIsBetter = F,
  indextype = "JT",
  JTcrit = "auto",
  normM = mean.AAAS_ag.norm,
  normSD = sd.AAAS_ag.norm
)

# Plot
xp <-
  plotJT(
    x,
    facetplot = T,
    addJitter = T,
    plottitle = paste("AAA-S Aggressive, ",xpost,sep=""),
    xlab = xpre,
    ylab = xpost
  )
xp$labels$colour <- paste("Jacobson & Truax-klassificering\n",xg3," / ",xg1," / ",xg2,sep="")
AAAS_ag.pre.post.DOWN.jt.plot <- xp

# Data frame / table
xt <- tableJT(data = x, useGroups = T)
xt[, 1] <- jt_rownames
colnames(xt) <- jt_colnames
AAAS_ag.pre.post.DOWN.jt.table <- xt

### AAAS_ag pre--during

# Run
x <- JTRCI(
  data = r2.wide.itt.data,
  pre = "pre_aaas_ag",
  post = "dur_aaas_ag",
  ppid = "subject",
  group = "group",
  reliability = r.AAAS_ag,
  higherIsBetter = F,
  indextype = "JT",
  JTcrit = "auto",
  normM = mean.AAAS_ag.norm,
  normSD = sd.AAAS_ag.norm
)

# Plot
xp <-
  plotJT(
    x,
    facetplot = T,
    addJitter = T,
    plottitle = paste("AAA-S Aggressive, ",xdur,sep=""),
    xlab = xpre,
    ylab = xdur
  )
xp$labels$colour <- paste("Jacobson & Truax-klassificering\n",xg3," / ",xg1," / ",xg2,sep="")
AAAS_ag.pre.dur.DOWN.jt.plot <- xp

# Data frame / table
xt <- tableJT(data = x, useGroups = T)
xt[, 1] <- jt_rownames
colnames(xt) <- jt_colnames
AAAS_ag.pre.dur.DOWN.jt.table <- xt

### Rathus pre--post

# Run
x <- JTRCI(
  data = r2.wide.itt.data,
  pre = "pre_rathus",
  post = "post_rathus",
  ppid = "subject",
  group = "group",
  reliability = r.Rathus,
  higherIsBetter = T,
  indextype = "JT",
  JTcrit = "auto",
  normM = mean.Rathus.norm,
  normSD = sd.Rathus.norm
)

# Plot
xp <-
  plotJT(
    x,
    facetplot = T,
    addJitter = T,
    plottitle = paste("Rathus, ",xpost,sep=""),
    xlab = xpre,
    ylab = xpost
  )
xp$labels$colour <- paste("Jacobson & Truax-klassificering\n",xg3," / ",xg1," / ",xg2,sep="")
rathus.pre.post.jt.plot <- xp

# Data frame / table
xt <- tableJT(data = x, useGroups = T)
xt[, 1] <- jt_rownames
colnames(xt) <- jt_colnames
rathus.pre.post.jt.table <- xt

### rathus pre--during

# Run
x <- JTRCI(
  data = r2.wide.itt.data,
  pre = "pre_rathus",
  post = "dur_rathus",
  ppid = "subject",
  group = "group",
  reliability = r.Rathus,
  higherIsBetter = T,
  indextype = "JT",
  JTcrit = "auto",
  normM = mean.Rathus.norm,
  normSD = sd.Rathus.norm
)

# Plot
xp <-
  plotJT(
    x,
    facetplot = T,
    addJitter = T,
    plottitle = paste("Rathus, ",xdur,sep=""),
    xlab = xpre,
    ylab = xdur
  )
xp$labels$colour <- paste("Jacobson & Truax-klassificering\n",xg3," / ",xg1," / ",xg2,sep="")
rathus.pre.dur.jt.plot <- xp

# Data frame / table
xt <- tableJT(data = x, useGroups = T)
xt[, 1] <- jt_rownames
colnames(xt) <- jt_colnames
rathus.pre.dur.jt.table <- xt

```

Se tabell \@ref(tab:jtprocent) med sammanställning jt/rci

(ref:jtp) Klinisk signifikans med andel tillhörande de olika kategorierna för de två huvudutfallsmåtten samt Rathus. Deltagare som deltog i förmätningen men som  ej fyllde i en uppföljande mätning har fått förmätningsvärdena framflyttade till det senare mättillfället, i enlighet med principen om *intention to treat*.

```{r jtprocent, tab.align="center", cache=F}

x <- as.data.frame(t(rbind.data.frame(
  #data.matrix(AAAS_ad.pre.post.jt.table[, c(2:4)]),
  prop.table(data.matrix(AAAS_ad.pre.post.jt.table[, c(2:4)]), 2),
  #data.matrix(AAAS_ag.pre.post.jt.table[, c(2:4)]),
  prop.table(data.matrix(AAAS_ag.pre.post.jt.table[, c(2:4)]), 2),
  #data.matrix(rathus.pre.post.jt.table[, c(2:4)]),
  prop.table(data.matrix(rathus.pre.post.jt.table[, c(2:4)]), 2)
)))

colnames(x) <- c(rep(as.vector(jt_rownames),times=3))

jt_table <- round(t(x) * 100,2)

svkable(jt_table, align="ccc", caption = '(ref:jtp)') %>%
  pack_rows("AAA-S Adaptive (%)", 1, 5, bold = F) %>%
  pack_rows("AAA-S Aggressive (%)", 6, 10, bold = F) %>%
  pack_rows("Rathus (%)", 11, 15, bold = F) %>%
  row_spec(c(5,10), extra_latex_after = "\\midrule")

```


Se \@ref(fig:tjrciout) för mer ...

(ref:rci) 123

```{r tjrciout, fig.cap='(ref:rci)', fig.align="center", dpi=196, cache=T, fig.height=3, cache=T}

par(mfrow=c(3,1))

## JTRCI output

# Plots

AAAS_ad.pre.post.jt.plot + theme(legend.position="none") + scale_color_manual(values=c(rep("white",times=4),"red"))
#AAAS_ad.pre.dur.jt.plot + theme(legend.position="none") + scale_color_manual(values=c(rep("white",times=4),"red"))

AAAS_ag.pre.post.jt.plot + theme(legend.position="none") + scale_color_manual(values=c(rep("white",times=4),"red"))
#AAAS_ag.pre.dur.jt.plot + theme(legend.position="none") + scale_color_manual(values=c(rep("white",times=4),"red"))

rathus.pre.post.jt.plot + theme(legend.position="none") + scale_color_manual(values=c("white","white","white","red","white"))
#rathus.pre.dur.jt.plot + theme(legend.position="none") + scale_color_manual(values=c(rep("white",times=4),"red"))

```

```{r aaasad.res, dpi=196, eval=F, cache=F, fig.height=7.8, fig.width=11, fig.align="center", fig.cap="Resultat för AAA-S Adaptive. Exempel på figur med resultat som jag (Tobias) skulle vilja rapportera. De här graferna 'give it all away' utan behov av krångliga tabeller. Jag röstar för att vi producerar figurer liknande dessa för de tre huvudutfallsmåtten. Överst till vänster är modellestimaten från vår regression (fixed-effekter), den andra visar de predicerade värden som modellen producerar. De två understa innehåller de effektstorlekar med konfidensintervall (med inritad noll-linje) som visuellt tydligt kommunicerar vilka av de parvisa uppföljningstesten som är signifikanta (med Bonferroni-korrektion). De intressanta jämförelserna tar vi med i resultattexten, där vi också kan nämna hur stor del av felvariansen som hör till vår random-effekt (subject)."}

# out.extra='angle=90'

library(patchwork)

# plot_spacer() + guide_area() 
# theme(legend.position="top")

((aaas_ad.est.plot / aaas_ad.emm.plot ) | (aaas_ad.eff.by.time.plot / aaas_ad.eff.by.group.plot)) & theme_set(theme_classic()) + theme(legend.position="top")

# (aaas_ad.est.plot + aaas_ad.emm.plot +
#   aaas_ad.eff.by.time.plot + aaas_ad.eff.by.group.plot + plot_layout(nrow = 2)) * theme_set(theme_classic())

```

```{r aaasag.res, dpi=196, eval=F, cache=F, fig.height=7.8, fig.width=11, fig.align="center", fig.cap="Resultat för AAA-S Aggressive."}

((aaas_ag.est.plot / aaas_ag.emm.plot ) | (aaas_ag.eff.by.time.plot / aaas_ag.eff.by.group.plot)) & theme_set(theme_classic()) + theme(legend.position="top")

# (aaas_ag.est.plot + aaas_ag.emm.plot + 
#   aaas_ag.eff.by.time.plot + aaas_ag.eff.by.group.plot + plot_layout(nrow = 2)) * theme_set(theme_classic())

```

```{r rathus.res, dpi=196, eval=F, cache=F, fig.height=7.8, fig.width=11, fig.align="center", fig.cap="Resultat för Rathus."}

((rathus.est.plot / rathus.emm.plot ) | (rathus.eff.by.time.plot / rathus.eff.by.group.plot)) & theme_set(theme_classic()) + theme(legend.position="top")

# (rathus.est.plot + rathus.emm.plot + 
#   rathus.eff.by.time.plot + rathus.eff.by.group.plot + plot_layout(nrow = 2)) * theme_set(theme_classic())

```

```{r rsquared, eval=F}

# The marginal R-squared considers only the variance of the fixed effects, while the conditional R-squared takes both the fixed and random effects into account.

# tab_model(aaas_ag.lmer,p.val = "kr", show.df = TRUE)
# Marginal R2 / Conditional R2	0.071 / 0.757

# tab_model(aaas_ad.lmer,p.val = "kr", show.df = TRUE)
# Marginal R2 / Conditional R2	0.175 / 0.735

# tab_model(rathus.lmer,p.val = "kr", show.df = TRUE)
# Marginal R2 / Conditional R2	0.208 / 0.798

# tab_model(lsas_sum.lmer,p.val = "kr", show.df = TRUE)
# Marginal R2 / Conditional R2	0.076 / 0.838

# tab_model(gad_sum.lmer,p.val = "kr", show.df = TRUE)
# Marginal R2 / Conditional R2	0.048 / 0.593

# tab_model(phq_sum.lmer,p.val = "kr", show.df = TRUE)
# Marginal R2 / Conditional R2	0.056 / 0.526

# tab_model(well.lmer,p.val = "kr", show.df = TRUE)
# Marginal R2 / Conditional R2	0.086 / 0.615

```

```{r analysplottar, dpi=196, eval=T, cache=T, fig.height=12, fig.width=6, fig.align="center", fig.cap="estimat",eval=F}

#13, 9

#plot_grid(list(p1, p2, p3, p4), tags = TRUE)
# + theme(legend.position = "none")

library(gridExtra)
theme_set(theme_classic())

grid.arrange(
  aaas_ad.estimatplot,
  aaas_ag.estimatplot,
  rathus.estimatplot,
  #lsas_sum.estimatplot,
  #gad_sum.estimatplot,
  #phq_sum.estimatplot,
  #well.estimatplot,
  #ncol = 2
  ncol = 1
)

```

```{r prediktionsplottar, dpi=196, eval=T, cache=T, fig.height=12, fig.width=7.3, fig.align="center", fig.cap="pred",eval=F}

grid.arrange(
  aaas_ad.prediktionsplot, #+ theme(legend.position = "none"),
  aaas_ag.prediktionsplot, #+ theme(legend.position = "none"),
  rathus.prediktionsplot, #+ theme(legend.position = "none"),
  #lsas_sum.prediktionsplot + theme(legend.position = "none"),
  #gad_sum.prediktionsplot + theme(legend.position = "none"),
  #phq_sum.prediktionsplot + theme(legend.position = "none"),
  #well.prediktionsplot + theme(legend.position = "none"),
  #ncol = 2
  ncol = 1
)

```


```{r emmeans,results="asis",eval=F}

svkable(aaas_ad.emm,linesep="", caption = 'AAA-S Adaptive')
svkable(aaas_ag.emm,linesep="", caption = 'AAA-S Aggressive')
svkable(rathus.emm,linesep="", caption = 'Rathus')
#svkable(lsas_sum.emm,linesep="", caption = 'LSAS')
#svkable(gad_sum.emm,linesep="", caption = 'GAD')
#svkable(phq_sum.emm,linesep="", caption = 'PHQ')
#svkable(well.emm,linesep="", caption = 'Välmåendeformuläret')

```


# Diskussion

Denna studie hade som syfte att utvärdera effekten av ett åtta veckor långt självhjälpsprogram för att förbättra individers konstruktiva självhävdelse. Programmet administrerades via en internetbaserad plattform. Studien genomfördes med en randomiserad och kontrollerad design. Interventionen byggde till stora delar på självhjälpsmaterialet *Assert Yourself* [@michel2008] och inkluderade bland annat inslag av psykoedukation, beteendeexperiment, avslappningsövningar, vidmakthållandeplanering och återfallsprevention. En tredjedel av deltagarna fick tillgång till programmet utan behandlarstöd, en tredjedel fick tillgång till programmet med behandlarstöd och en tredjedel var en väntelistebetingad kontrollgrupp. Vi konstaterade att tillgång till behandlingsmaterialet (oberoende av om man hade behandlarstöd eller inte) gav bättre resultat än att vara placerad på väntelista. Vi fann däremot ingen skillnad i utfallet mellan gruppen med behandlarstöd och gruppen utan behandlarstöd.

<!-- [Pers kommentar] 
Egentligen är avsaknad av skillnad inte samma sak som att de är lika effektiva (de är bara inte olika effektiva). 

Viktigt i och med att ni tagit upp detta med behandlingsstödets effekter i introduktionen 
-->


*Vi bör avsluta detta stycke med några få rader om den analys vi gjorde och resultatet vi fick!*

## Resultatdiskussion

<!-- Diskussion om själva resultatet återstår att skriva! -->

Borde ha klassificerat deltagare utifrån sökorsak/målsättning -- kan inkluderas i screeningförfarandet nästa gång

Borde ha haft skattningsskala för emotionellt undvikande (finns flera bra)


Då behandlingsmaterialet översatts till svenska inför den aktuella studien – och originalmaterialet användes utan inslag av behandlarstöd – fanns det ingen behandlarstödsmanual eller dylikt för studiens behandlare att använda sig av. Behandlarna hade utöver detta ingen tidigare erfarenhet av internetbaserad psykologisk behandling. Dock hade båda behandlarna tidigare erfarenhet av ansikte mot ansikte-behandling med individer med självrapporterad bristande självhävdelse. Bristen på erfarenhet av internetbaserad behandling kan ha påverkat kvalitén i det behandlarstöd som gavs. Å andra sidan har det visat sig att tidigare erfarenheter och kunskaper om I-KBT hos behandlare inte gör nämnvärd skillnad så länge de har grundläggande kunskaper inom psykologisk behandling [@Baumeister2014a]. Behandlarna hade utöver tillgodogjorda grundläggande kunskaper om psykologisk behandling även tillgång till ett dokument med generella förhållningssätt vid internetbehandling med behandlarstöd samt tillgång till vid-behov-handledning och stöd av en legitimerad psykolog med omfattande erfarenhet av I-KBT. Den generella målsättningen var att behandlarna skulle spendera cirka 15 minuter per vecka och deltagare. Detta varierade dock nämnvärt beroende på hur frekvent behandlarens deltagare hörde av sig till behandlaren med behandlingsrelaterade frågor samt hur utförligt deltagarna besvarade behandlingsprogrammets övningar. Denna variation kan ha påverkat utfallet då vissa deltagare möjligen fick behandlarstöd på bekostnad av andra.

Även fast behandlarna hade goda förutsättningar för att ge stöd till deltagarna -- och behandlarstöd tenderar att leda till ett bättre utfall [@Baumeister2014a] -- vart så icke fallet i den föreliggande studien. Att behandlarstöd brukar vara det överlägsna alternativet till att ta sig igenom ett självhjälpsmaterial utan stöd är inte detsamma som att det alltid är så. Flertalet tidigare studier rapporterar resultat i linje med den rådande studien -- det vill säga att både gruppen med och utan behandlarstöd gör framsteg, men att det inte verkar finnas en markant skillnad mellan de två grupperna [se bland annat @Berger2011; @Ivanova2016; @Rozental2015; @Samuelsson2018]. 

En möjligt intressant aspekt för framtida studier att undersöka är vilka de verksamma komponenterna inom behandlarstöd är och vad som kan göras för att maximera dessa komponenters inverkan på behandlingsutfallet.

### Primär frågeställning

<!-- [Pers kommentar] 
Kanske kan ni här dock rapportera om skillnader i klinisk signifikant förbättring? 
-->


<!-- tolkning av resultatet. Jämförelsen mellan grupperna "Självhjälp" och "Med stöd" utfaller till den senare gruppens fördel. Det skulle mycket väl kunna bero på att endast den andel av den förra gruppen som har upplevt en förbättring har valt att svara på frågorna, medan en större andel av de som *inte* har upplevt en förbättring har valt att svara på dem i gruppen som har fått stöd. Deltagarna i den senare gruppen har interagerat med terapeuterna och vill eventuellt återkoppla hur de mår i större utsträckning än dem i självhjälpsgruppen. -->

<!-- varför går både adaptiv och aggressiv självhävdelse upp? det skulle kunna ha att göra med vårt sample. Om vi hade haft flera personer med positiva rathus-skattningarna (kolla rci för dem!) kanske vi skulle kunna ha sett en minskning av aggressiv självhävdelse. Men för vårt nuvarande sample, med många socialfobiker (hur många? kolla upp) så kan vi anta att ökning av aggressiv självhävdelse är något *bra*?? -->

<!-- skilland i utveckling över tid mellan rathus respektive aaas-ad/ag: patriks ide är att det skulle kunna vara så att rathus snabbare fångar upp förändring i teroetiskt förhållningssätt/avslappning medan aaas-ad/ag kanske fångar mer effekten av lyckade beteendeexperiment. -->

<!-- [Pers kommentar] 
Innan ni går över till brister så vill ni kanske säga något om övriga utfallsmått? Och relatera era fynd med tidigare forskning. Vad brukar man få för resultat i denna typ av studier? Alltså återkoppla till introduktionens studier. Kanske genom att jämföra era effektstorlekar med tidigare studier. 
-->

## I relation till annan forskning, självhävdelse

## Metodologiska brister / felkällor / validitet / reliabilitet

<!-- 
+/- användande av de skalor vi har gjort och hur tillförlitliga de är.

-/+ (?) Terapeuters erfarenhet av tidigare behandling (ingen erfarenhet av internetbehandling)
x @Baumeister2014a om att guided treatment tenderar att vara superior och att hur kunniga terapeuterna är tenderar att vara av liten betydelse
x å andra sidan vad våra resultat visar på (?)
-->

All data som låg till grund för inkludering eller exkludering i den aktuella studien var insamlad från självskattningsformulär. I och med att forskningspersonsinformationen som potentiella deltagare kunde läsa innan de påbörjade screeningsprocessen presenterade såväl inkluderings- som exkluderingskriterier (även om exkluderingskriterierna till viss del var allmänt formulerade) medför det risken att de som sökte till studien anpassade sina svar för att bli inkluderade. Då ingen klinisk intervju användes i screeningprocessen fanns det ingen möjlighet att på så sätt upptäcka individer som borde exkluderas. Detta kan medföra att individer som egentligen borde ha exkluderats, på grund av icke sanningsenliga svar, istället blev inkluderade. Å andra sidan bör motivationen till social önskvärdhet vid deltagarnas ifyllnad av skattningsskalorna varit lägre i och med att ifyllningen gjordes mer anonymnt än om screeningen skulle skett ansikte-mot-ansikte eller via en klinisk intervju per telefon. Ingen klinisk intervju inkluderades då det låg utanför studiens möjliga resurser att administrera den till alla potentiella deltagare. En fördel med att inte ha använt kliniska intervjuerna är att tiden mellan påbörjad rekrytering och behandlingsstart blev kort, endast två veckor.

Med nästintill 90% kvinnor i samplet var könsfördelningen ytterst ojämn. Denna ojämna fördelning går troligen att tillskriva flertalet olika faktorer. För det första rapporterar kvinnor mer oro, änglsan och ångest än män [@Socialstyrelsen2004] vilket skulle kunna göra kvinnor mer benägna att söka hjälp. För det andra tenderar män överlag att i lägre utsträckning söka vård än kvinnor även när män och kvinnor upplever liknande symtom [@Galdas2005]. Det är även så att kvinnor i större utsträckning tenderar att delta i forskningsstudier. När @Rozental2017a  hade sammanställt sin meta-analys konstaterade de att 62% av deltagarna i alla inkluderade studier var kvinnor. Slutligen – vilket troligen är den mest påverkande faktorn till den ojämna könsfördelningen i den aktuella studien – så sköttes studiens marknadsföring på sociala medier av en automatiserad algoritm. Algoritmen visar annonsen för de individer den tror har störst odds till att interagera med den. Data som sammanställdes efter avslutad annonsering visade på att någonstans mellan 85-90% av alla annonser visades för kvinnor. Om en så övervägande del av reklam visad till potentiella intressenter för studien visats för kvinnor, är det föga förvånande att huvudparten av deltagarna är kvinnor.

Över 70% av vårt sample hade avslutade universitets- eller högskoleutbildningar och ytterligare 10% studerade vid behandlingens start. Denna siffra skiljer sig markant från Sveriges befolking, där endast 43% läst vidare efter gymnasiet [@SCB2020]. Delar av förklaringen till att en så stor andel av vårt sampel har studerat på universitet eller högskola skulle kunna vara att majoriteten av studiens deltagare är kvinnor, och att de i större utsträckning än män studerar vidare efter gymnasiet [@SCB2020]. Då väldigt få deltagare i den aktuella studien hade yrkesutbildning, gymnasieutbildning, folkskola eller grundskola som högsta avslutad utbildning bör man vara restriktiv med att applicera studiens resultat inom dessa grupper.

Både att väldigt många kvinnor deltog i den aktuella studien, och att en så stor andel av samplet hade påbörjade eller avslutade universitetsstudier, gör det svårare att generalisera resultatet till Sveriges befolkning i stort. Könsfördelning i den aktuella studien skiljer sig även signifikant från studien normerna för AAA-S samt RAS hämtas från [@Thompson2011]. Till fördel för samplets representation av populationen är däremot att det i och med en internetbaserad behandling fanns möjlighet till ett nationellt intag av deltagare. Då det i skrivande stund varken finns data om prevalens av bristande självhävdelse i Sveriges population, eller data om vilka demografiska faktorer denna brist korrelerar med, är det ytterst svårt att säga hur representativ för Sveriges befolkning samplet i den aktuella studien är. Det vore av stor nytta att framtida studier undersöker denna behandlings effekt i andra populationer med större heterogenitet.

<!--[@Thompson2011] som vi hämtade vårt sample ifrån hade 55% kvinnor -->

<!-- [Pers kommentar] 
Något om att framtida studier därför bör undersöka denna behandlings effekt i andra populationer.
-->

<!-- [Pers kommentar] 
Kanske också ta upp detta med vad ni egentligen hade för population. Var det socialfobiker? I alla fall hade de ju en förhöjd LSAS-SR poäng som indikerar problem.
-->

<!--
+ a priori powerberäkning
-->

I denna studie placerades en tredjedel av deltagarna på en väntelista. En risk med användandet av väntelista är att de deltagare som tilldelas väntelistan försämras under behandlingens gång. I en meta-analys från 2017 konstaterade @Rozental2017a att över 15% av de som tilldelas betingelsen väntelista i I-KBT-studier försämras, jämfört med cirka 6% av de som genomgick behandlingen. Detta kan även leda till att en behandlings eventuella effekt förstoras på grund av försämrandet hos väntelista-betingelsen snarare än förbättrandet hos de som betingats till behandlingen. I den aktuella studien försämrades ingen deltagare signifikant från för- till eftermätningen. Varken i väntelistan eller i någon av de andra betingelserna. Därav lider den aktuella studien ingen risk för att ha påverkats av denna felkälla. Det går ändock att diskutera om användandet av väntelista som kontroll är ett klokt beslut. Användandet av väntelista höjer allt som oftast oddsen för att hitta en signifikant effekt jämfört med att tilldela kontrollgruppen mer aktiva betingelser [@Mohr2009]. Troligen hade det varit bättre att tilldela de som fick väntlistebetingelsen en aktiv betingelse så som tillgång till ett diskussionsforum. 

<!-- stycket härunder behöver jobbas med men är ett försök till att inkorporera Pers kommentar nedan-->


Å andra sidan är väntelista effektivt för att korrigera mot händelser i världen som kan påverka studiens deltagare och därmed studiens resultat. Under studiens gång spred sig viruset covid-19 i Sverige och över världen. Nästintill alla människor påverkades på något sätt av detta. Antingen i dagliga rutiner, i fysiskt och psykiskt mående eller i både och. Hade vår studies kontrollgrupp haft en annan betingelse än väntelista hade det varit svårt att konstatera vad i deras resultat som var påverkat av betingelsen i fråga, och vad i resultatet som berodde på covid-19s ankomst till Sverige. I och med att vår studies kontrollgrupp var betingade till väntelista är det enklare att ta höjd för detta. 


<!-- bör skriva mer om Covid och hur det kan ha påverkat? -->

<!-- [Pers kommentar] 
Kanske även hänvisa till 
Cuijpers, P., & Cristea, I. A. (2016). How to prove that your therapy is effective, even when it is not: A guideline. Epidemiology and Psychiatric Sciences, 25(5), 428-435. doi:10.1017/S2045796015000864
MEN!! Sedan försvara er med att en väntelista ändå har en hel del poänger så som att korrigera för extrema händelser i omvärlden - VILKET JU CORONAN VERKLIGEN ÄR!
-->

På grund av studiens tidsomfång fanns det inga möjligheter till att göra uppföljningsmätningar av deltagarnas mående efter behandlingens avslut (till exempel 3-, 6- eller 12-månadersuppfölningar). Det gör det svårare att predicera hur behandlingsprogrammet påverkar deltagarnas mående och konstruktiva självhävdande över tid. Forskning indikerar dock på att framsteg gjorda under KBT-behandling tenderar att bibehållas över tid. Det är till och med vanligt att ytterligare ökande i mående och minskande av symtombild sker efter avslutad behandling [@Bandelow2018]. Möjligen innebär det att även deltagarna i den aktuella studien kommer fortsätta förbättras framöver. Det vore fördelaktigt om framtida studier som berör konstruktiv självhävdelse inkluderar uppföljningsmätningar. Detta skulle ge en möjlighet att se hur konstruktet påverkas över tid.

Ytterligare en potentiell brist i studien är användandet av de nyligen översatta versionerna av självskattningsformulären AAA-S [@Thompson2011] och RAS [@Rathus1973]. Då dessa skalor ej fanns tillgängliga på svenska översattes de till den aktuella studien. Det finns många rekommendation och riktlinjer för hur översättningar bör gå till [se @Beaton2000; och @Jones2001 för två väl använda metoder]. Ett gemensamt tema i dessa översättningsmetoder är att materialet översätts från originalspråk till planerat användningsspråk (i det rådande fallet till svenska) av åtminstone två av varandra oberoende individer och att den översatta versionen sedan översätts tillbaka till sitt originalspråk av ytterligare oberoende översättare. En bedömning görs sedan mellan originalversionen och versionen översatt från det planerade användningsspråket till originalspråket. AAA-S och RAS översattes inför föreliggande uppsats endast en gång, från engelska till svenska.

De nyöversatta skalorna är ej validerade och saknar svenska normer. Istället används data för både AAA-S och RAS från student-sample 1 från @Thompson2011 som icke-kliniska normer. Fördelen med dessa data är dels att de är relativt aktuella, dels att de härrör från ett och samma sample och därför ger goda möjligheter till jämförelser sins emellan. Data från föreliggande uppsats skulle potentiellt kunna användas för att validera de svensköversatta skalorna i en uppföljande studie. Ett dilemma är dock att båda översättningar på en och samma gång är icke-validerade och idealiska kriterier för varandras validering; det saknas tyvärr vedertagna skalor i litteraturen för *assertiveness* utöver RAS och AAA-S. Ytterligare en begränsning för en sådan validering är att det sample som undersöks i den här uppsatsen har en förmodad slagsida åt passiv självhävdelse och sannolikt inte innehåller tillräckligt med data från individer som kan antas ha överskott av aggressiv självhävdelse. Inför framtida studier vore det optimalt att en gedigen översättningsprocess genomförs av AAA-S samt RAS. Det vore även av nytta för forskningsfältet att skattningsskalorna valideras i en mer heterogen population.


<!-- Idealiskt sett skulle denna brist kunna avhjälpas i kommande kompletterande undersökningar. -->

<!-- Det går därtill att problematisera reliabiliteten(????) hos de båda utfallsmåtten utifrån att konstruktet *assertiveness*/konstruktiv självhävdelse är otydligt och att många olika definitioner finns i litteraturen.  -->

<!-- Vet inte om man brukar skriva att det påverkar validiteten och reliabiliteten eller om man låter läsaren själv dra de slutsatserna. Sista meningen bör möjligen tas bort. 

TH: Samtidigt är det bra att diskutera detta. Nu är din sista mening borta, men vi bör kanske lägga till något. Låt oss disktuera!
-->

<!-- TH: diskutera känslan av exklusivitet att få delta i ett självhjälpsprogram som confounder för avsaknaden av skillnad självhjälp--behandlarstöd -->

<!-- TH: diskutera konceptualiseringen av passiv självhävdelse (ev räkna på) -->

<!-- TH: diskutera problemet med aggressiv självhävdelse och avsaknad av idiografisk fallformulering -->

<!-- TH: möjligen valde vi en lite för självcentrerad primär frågeställning -- eller i alla fall kan det uppfattas som det. Egentligen översatte vi ju bara frågeställningarna från en annan studie ... -->

<!--
Sidenote: Gör vi kontroller av bortfallet för att se att det inte är ett systematiskt bortfall?
TH: Menar du de som hoppat av eller de som inte svarat på alla självskattningar?

-->

## Sammanfattning
Föreliggande studie ville undersöka effekten på konstruktivt självhävande av behandlingsprogrammet *Respekt i kvadrat*. Att ta del av behandlingsprogrammet (med eller utan behandlingsstöd) var effektivare än att betingas till en väntelista. Mer forskning behövs för att med större säkerhet kunna generalisera resultaten till populationen i stort.


<!-- [Pers kommentar] Ja. Typ 2-3 meningar som sammanfattar hela arbetet. -->


\newpage

# Referenser


```{r create_r-references}
r_refs(file = "r-references.bib")
```

\begingroup
\raggedright

\setlength{\parindent}{-0.5in}
\setlength{\leftskip}{0.5in}

<div id="refs" custom-style="Bibliography"></div>
\endgroup
